臺灣高等法院刑事判決　　　　　　　　　　　　九十一年度上更(一)字第六三四號
　　上　訴　人
　　即　被　告　宙○○
　　指定辯護人　本院公設辯護人 甲○○
　　上　訴　人
　　即　被　告　子○○
　　　　　　　　癸○○
　　右二人共同
　　選任辯護人　戴文進
　　上　訴　人
　　即　被　告　午○○
　　　　　　　　丙○○
　　右　一　人
　　選任辯護人　蔡馥宇
　　上　訴　人
　　即　被　告　Ｃ○○
　　選任辯護人　劉秉鈞
　　　　　　　　顏維助
　　上　訴　人
　　即　被　告　Ｔ○○
　　選任辯護人　吳謹斌
　　上　訴　人
　　即　被　告　Ｈ○○
　　　　　　　　Ｆ○○
　　　　　　　　Ｐ○○
　　　　　　　　戊○○
　　　　　　　　酉○○
　　右　一　人
　　選任辯護人　張金盛
　　上　訴　人
　　即　被　告　己○○
　　選任辯護人　周慧芳
　　　　　　　　孫天麒
　　上　訴　人
　　即　被　告　Ｏ○○
　　選任辯護人　曾孝賢
　　　　　　　　康文毅
　　上　訴　人
　　即　被　告　亥○○
　　選任辯護人　謝恩華
　　上　訴　人
　　即　被　告　玄○○
　　選任辯護人　李巾
　　上　訴　人
　　即　被　告　壬○○
　　選任辯護人　孫天麒
　　　　　　　　周慧芳
　　上　訴　人
　　即　被　告　乙○○
　　選任辯護人　藍松喬
　　上　訴　人
　　即　被　告　申○○
　　選任辯護人　余鐘柳
　　上　訴　人
　　即　被　告　地○○
　　選任辯護人　邵良正
　　上　訴　人
　　即　被　告　Ｌ○○
　　選任辯護人　陳智義
　　上　訴　人
　　即　被　告　Ｍ○○
　　選任辯護人　簡炎申
　　上　訴　人
　　即　被　告　戌○○
　　選任辯護人　林德川
　　上　訴　人
　　即　被　告　Ｂ○○
　　選任辯護人　劉秉鈞
　　　　　　　　顏維助
　　上　訴　人
　　即　被　告　巳○○
　　　　　　　　寅○○
　　　　　　　　Ｇ○○
　　右　一　人
　　選任辯護人　許進德
　　　　　　　　李文娟
　　　　　　　　張修誠
　　上　訴　人
　　即　被　告　Ｉ○○原名黃.
　　　　　　　　庚○○
　　右二人共同
　　選任辯護人　連元龍
　　　　　　　　林重宏
　　　　　　　　陳瓊苓
　　上　訴　人
　　即　被　告　丁○○
　　選任辯護人　許進德
　　　　　　　　李文娟
　　　　　　　　張修誠
　　上　訴　人
　　即　被　告　丑○○
　　　　　　　　未○○
　　　　　　　　宇○○
　　　　　　　　Ｕ○○
　　右四人共同
　　選任辯護人　文　聞
　　　　　　　　周奇杉
　　　　　　　　鄭懷君
　　上　訴　人
　　即　被　告　Ｅ○○
　　選任辯護人　張修誠
　　　　　　　　陳佳瑤
　　　　　　　　許進德
右上訴人因貪污等案件，不服臺灣桃園地方法院八十七年度少連訴字第五三號，中華
民國八十八年十一月三日第一審判決（起訴案號：臺灣桃園地方法院檢察署八十七年
度偵字第一二○二八、一二○二九、一二○三○、一二○三一、一二七九八、一三七
七三、一二四六一、一六○九二、一六八九九、一七六五二、一七六五三號），提起
上訴，本院判決後經最高法院發回更審，本院判決如左：
    主  文
原判決關於宙○○、子○○、癸○○、午○○、丙○○、Ｃ○○、Ｔ○○、Ｆ○○、
Ｐ○○、戊○○、酉○○、己○○、Ｏ○○、亥○○、玄○○、壬○○、申○○、地
○○、Ｌ○○、Ｍ○○、戌○○、Ｂ○○、巳○○、寅○○、Ｇ○○、Ｉ○○、庚○
○、丁○○、丑○○、未○○、宇○○、Ｕ○○、Ｅ○○部分，及Ｈ○○於依據法令
從事公務之人員關於違背職務之行為交付賄賂（八十六年）罪部分，均撤銷。
宙○○共同連續依據法令從事公務之人員，對於違背職務之行為，收受賄賂，處無期
徒刑，褫奪公權終身。如附表伍所示所得財物應予連帶追繳沒收，如全部或一部無法
追繳時，應以其財產抵償之。
子○○、癸○○共同依據法令從事公務之人員，對於依據法令從事公務之人員，關於
違背職務之行為交付賄賂，各處有期徒刑壹年拾月，各褫奪公權肆年。
午○○依據法令從事公務之人員，對於依據法令從事公務之人員，關於違背職務之行
為，交付賄賂，處有期徒刑壹年拾月，褫奪公權肆年。
丙○○共同依據法令從事公務之人員，對於依據法令從事公務之人員，關於違背職務
之行為交付賄賂，處有期徒刑壹年拾月，褫奪公權肆年。
Ｔ○○幫助依據法令從事公務之人員，對於依據法令從事公務之人員，關於違背職務
之行為交付賄賂，處有期徒刑壹年，褫奪公權年。
Ｈ○○共同依據法令從事公務之人員，對於依據法令從事公務之人員，關於違背職務
之行為交付賄賂，處有期徒刑壹年肆月，褫奪公權年。
Ｐ○○、戊○○、酉○○、己○○、Ｏ○○共同依據法令從事公務之人員，對於依據
法令從事公務之人員，關於違背職務之行為交付賄賂，各處有期徒刑壹年拾月，各褫
奪公權肆年。
玄○○依據法令從事公務之人員，對於依據法令從事公務之人員，關於違背職務之行
為交付賄賂，處有期徒刑壹年肆月，褫奪公權年。被訴對於違背職務之行為收受賄
賂部分，無罪。
壬○○依據法令從事公務之人員，對於依據法令從事公務之人員，關於違背職務之行
為交付賄賂，處有期徒刑壹年拾月，褫奪公權肆年。
申○○共同依據法令從事公務之人員，對於依據法令從事公務之人員，關於違背職務
之行為交付賄賂，處有期徒刑壹年拾月，褫奪公權肆年。
地○○依據法令從事公務之人員，對於依據法令從事公務之人員，關於違背職務之行
為交付賄賂，處有期徒刑壹年拾月，褫奪公權肆年。
Ｌ○○依據法令從事公務之人員，對於依據法令從事公務之人員，關於違背職務之行
為，交付賄賂，處有期徒刑壹年拾月，褫奪公權肆年。
Ｍ○○共同連續非依據法令從事公務之人員，亦非受公務機關委託承辦公務之人，與
依據法令從事公務之人員，對於依據法令從事公務之人員，關於違背職務之行為交付
賄賂，處有期徒刑壹年拾月，褫奪公權肆年。被訴對於違背職務之行為收受賄賂部分
，無罪。
Ｂ○○共同連續依據法令從事公務之人員，對於依據法令從事公務之人員，關於違背
職務之行為交付賄賂，處有期徒刑貳年，褫奪公權伍年。被訴對於違背職務之行為收
受賄賂部分，無罪。
寅○○、Ｇ○○、Ｉ○○、庚○○共同依據法令從事公務之人員，對於依據法令從事
公務之人員，關於違背職務之行為交付賄賂，各處有期徒刑壹年拾月，各褫奪公權肆
年。均緩刑肆年。
巳○○、丁○○共同依據法令從事公務之人員，對於依據法令從事公務之人員，關於
違背職務之行為交付賄賂，各處有期徒刑壹年拾月，各褫奪公權肆年。
丑○○、未○○、宇○○、Ｕ○○共同依據法令從事公務之人員，對於依據法令從事
公務之人員，關於違背職務之行為交付賄賂，各處有期徒刑壹年拾月，各褫奪公權肆
年。
Ｅ○○依據法令從事公務之人員，對於依據法令從事公務之人員，關於違背職務之行
為交付賄賂，處有期徒刑壹年拾月，褫奪公權肆年。
Ｃ○○、Ｆ○○、亥○○、戌○○，均無罪。
其他上訴駁回。
    事  實
壹、國立中央警察大學（係由國立中央警官學校改制，下稱警大）為培育我國警察及
    警官人才，並提供警察與警官之晉陞管道，曾舉辦專修班、二年制技術系班（下
    稱二技班）及大學部等招生考試，其中專修班之招生對象為現職警察、消防人員
    ，且係由臺灣警察專科學校警員班畢業者為限，錄取後修業二年，經畢業後，派
    任警佐一階職務或同職序職務（專修班於八十六年度考試後即停止招生）；二技
    班之招生對象係現職警察、消防人員，且曾於警大專修班畢業或台灣警察專科學
    校專科警員班畢業者為限，錄取後修業二年，經畢業後，派任巡官、分隊長等同
    職序職務；大學部之招生對象為具有高中畢業或同等學歷之年齡在二十五歲以下
    之社會一般人，錄取後修業四年，經畢業後，以警察資格任用（犯罪防治學系除
    外）。因參加警大專修班及二技班考試係警員晉陞為警官之主要途徑，故進入警
    大就讀即成為現職警員最大之理想，因而應試者甚眾，競爭極為激烈。而警大於
    舉辦前開各種招生考試時，分為初試及複試，即初試乃以筆試結果決定錄取名單
    ，經初試錄取者應參知複試（含面試及體格檢查），複試通過後即正式放榜公布
    錄取名單。又該等考試之初試閱卷工作，專修班及二技班考試除電腦閱卷及人工
    閱卷外，尚包括工作資績（八十六年度專修班與二技班部分，工作資績均佔百分
    之三十，筆試成績僅佔百分之七十；八十七年度二技班部分，工作資績佔百分之
    四十，筆試成績佔百分之六十），大學部入學考試則分為電腦閱卷及人工閱卷兩
    部份。又人工閱卷分數及資績分數係由人工輸入，電腦閱卷部份則由讀卡機讀入
    電腦答案卡，次由閱卷系統程式閱卷核分，再與人工輸入之分數合計，依照考生
    總分排序，最後依據招生名額而產生榜單。
貳、宙○○係中央警官學校第五十期畢業，嗣後回警大任教職，自民國（下同）八十
    三年六月十五起兼代該校電子機計算中心（下稱電算中心）代理主任至八十七年
    七月三十一日止（以該校發佈之校函為準），負責綜理該校資訊行政、教學及研
    究事項等業務，為依據法令從事公務之人員。而該電算中心於該校辦理招生考試
    時，負責招生委員會電子計算機作業組業務，其職掌事項為擬定電子計算機作業
    人員訓練計畫、簽印及測試有關電腦閱卷卡片、輸入及輸出考生資料、負責電腦
    閱卷及核計考試成績、打印成績單及協助錄取分發工作、處理考生申請成績複查
    等事項。乃宙○○竟利用其負責前開電腦閱卷工作之便，於該校八十六年度專修
    班、二技班及八十七年度二技班、大學部等招生考試中，對於違背職務之行為，
    直接或經由仲介者向考生收受金額不等之賄賂（詳如後敘），而違背其之職務；
    或基於情誼等因素，對於部分考生（詳如後敘）未收取賄賂，而對於主管之事務
    ，直接圖利考生不法之利益，經由以下之舞弊方法竄改考生成績分數，使得前開
    之考生們藉由其幫助得以錄取，均足以生損害警大招生考試之公平性、正確性及
    其他依正常程序參加考試之考生。其舞弊方法、手段如下：
  一關於八十六年度專修班、二技班之舞弊方法：
    (一)宙○○於收得考生賄款（直接或經由仲介者轉交）後，即將相關之考生姓名或
      准考證號碼鍵入其之電腦檔案內，而其在閱卷（ＰＲＩＭＥ）電腦系統內設定
      ＲＥＭＮ程式，於主程式啟動核算成績時，會跟隨啟動，而依據其先前所輸入
      之考生准考證號碼或姓名竄改該等考生各科成績分數或資績分數，使各該考生
      得以達到錄取標準，因而變造其他同仁依職務所鍵入原本屬正確之前開考生成
      績，且其明知經其更改之各該考生成績及該等考生錄取事項均係不實之事項，
      仍將該等資料登載於其職務上所掌之考生成績單及初試錄取榜單，並交由警大
      教務處之人員寄發予考生及公告放榜。
    (二)宙○○又依據前開程式內所載該等考生之姓名或准考證號碼，依據考試科目代
      號而鍵入電腦，而依標準答案卡及前開ＲＥＭＮ程式所更改後之考生成績，在
      終端機銀幕上直接竄改先前已由讀卡機讀入所有考生電腦答案卡中之前揭考生
      答案（因ＲＥＭＮ程式已核算前揭考生之科目與分數，故依該程式更改前述考
      生答案卡內之答案科目數可能不盡相同），使該答案卡之分數與其經由該程式
      竄改後之成績相同，而變造其他同仁依職務藉由讀卡機讀入前揭考生原所塗劃
      之答案。
    (三)因放榜後電腦答案卡仍置於電算中心終端機室之時間甚久，故宙○○再列印所
      竄改前揭考生之各科答案內容報表（其上印有考生准考證號碼、考試科目代號
      及各科竄改後之答案），而俟機進入終端機室內依據前所列印之報表、准考證
      號碼及考試科目代號等資料，抽出該等考生之電腦答案卡，再依據前所列印之
      報表及竄改後之答案，對照題號依序塗改各該考生原始答案卡之答案，且於變
      造該等私文書後，於教務處人員前來收取答案卡時，將前開經其變造及未經變
      造之答案卡一併交付予該等人員。
  二關於八十七年度二技班、大學部舞弊之方法：
    (一)宙○○於警大八十七年度二技班及大學部考試前，基於前開收受賄賂及偽造、
      變造文書之概括犯意，原擬依前述之方法竄改考生成績，乃透過仲介者大肆招
      攬考生。
    (二)嗣警大於八十七年前開考試前，為防止考試有舞弊情形，雖於八十七年七月十
      二日由校長謝瑞智口頭告知宙○○免兼電算中心主任（行政作業程序至八十七
      年七月三十一日始完成）。惟因電算中心之電腦系統屬宙○○最熟捻，故宙○
      ○仍須負責該次考試電腦閱卷及核計考試成績、打印成績單等工作。且因本次
      考試之電腦答案卡受到嚴密之管制，以及宙○○使用電腦之時間與機會不似去
      年便利，因此無法如同八十六年度般得以再於終端機前為有關考生更改答案，
      故僅以其於八十六年度即設定之ＲＥＭＮ程式，於主程式啟動核算成績時，依
      據其先前所輸入之考生准考證號碼或姓名竄改各該考生各科成績分數或資績分
      數，使該等考生得以達到錄取標準，因而變造其他同仁依職務所鍵入原本屬正
      確之前開考生成績，且其明知經其更改之各該考生成績及該等考生錄取事項均
      係不實之事項，仍將該等資料登載於其職務上所掌之考生成績單及初試錄取榜
      單，並交由警大教務處之人員寄發予考生及公告放榜。且其又設定該程式於執
      行前揭動作完畢後即自動刪除，致使本件案發後，內政部警政署刑事警察局資
      訊室人員無法由相關之電腦中查得該程式。
參、八十六年度專修班之舞弊內容、過程：
  一子○○（於本件行為時係彰化縣警察局二林分局警備隊隊員，為依據法令從事公
    務之人員，因考上警大八十六年度專修班，而於八十六年九月二十五日起調任內
    政部警政署保安警察第一總隊第五大隊隊員，於八十七年十二月十四日被免職）
    之胞兄癸○○（於本件行為時係苗栗縣警察局大湖分局第三組巡官，為依據法令
    從事公務之人員，於八十七年十二月十四日被免職）曾於八十四年八月間至八十
    六年六月間就讀警大專修班，因而與宙○○有師生之誼進而熟識，並因此得知宙
    ○○有不正管道可進入警大就讀。嗣子○○報考警大八十六年度專修班考試，且
    自其胞兄癸○○處得知宙○○有特殊管道可讓考生錄取，遂於八十六年七月十日
    、十一日警大八十六年度專修班考前之某不詳時日，與癸○○共同基於對於依據
    法令從事公務之人員，關於違背職務之行為行求賄賂之犯意聯絡，由子○○委其
    胞兄癸○○向宙○○探尋該門路之行賄價碼，癸○○乃藉在校就讀之便，於不詳
    時、地，與宙○○確認行賄價碼為每人六十萬元後轉知子○○，子○○遂與癸○
    ○共同基於對於依據法令從事公務之人員，關於違背職務之行為期約與交付賄賂
    之犯意聯絡，由子○○於不詳時、地將六十萬元（公訴人誤認係七十萬元）交付
    予癸○○，再由癸○○於不詳時日，趁宙○○課後回警大辦公室之際，在宙○○
    辦公室內交該賄款及子○○之個人年籍資料予宙○○收受。嗣經八十六年七月十
    日、十一日之考試後，子○○果然順利通過考試，並進入警大就讀。
  二午○○於本件行為時內政部警政署雪霸國家公園警察隊隊員，為依據法令從事公
    務之人員（其於考取警大八十六年度專修班後，調任內政部警政署保安警察第一
    總隊第五大隊隊員，於八十七年十二月十四日被免職），前經Ｌ○○之介紹，認
    識在警大任教且負責該校招生委員會電子計算機作業組業務及電腦閱卷、核計考
    試成績、打印成績單等工作而屬依據法令從事於公務之宙○○，因午○○於八十
    六年間，有報名警大專修班考試，且知悉宙○○有不正管道可以通過考試，乃基
    於對於依據法令從事公務之人員，關於違背職務之行為為期約與交付賄賂之犯意
    而決意行賄，於八十六年七月十日、十一日考試前某日，與宙○○約定賄款金額
    ，並於不詳時地直接交付三十萬元（公訴人誤認係五十萬元以上）予宙○○收受
    。嗣經前開二日之考試後，午○○果然順利通過考試，並進入警大就讀。
  三丙○○於本件行為時係台北縣警察局海山分局第二組警員，為依據法令從事公務
    之人員（於考取警大八十六年度專修班後，調任內政部警政署保安警察第一總隊
    第五大隊隊員，於八十七年十二月十四日被免職），於八十六年間，經當時於台
    北縣警察局海山分局擔任巡官，為依據法令從事公務人員之Ｑ○○（未據起訴）
    介紹，認識當時任教於警大且負責該校招生委員會電子計算機作業組業務及電腦
    閱卷、核計考試成績、打印成績單等工作而屬依據法令從事於公務之宙○○，嗣
    丙○○報名當年度警大專修班，因知悉宙○○有不正管道可讓考生錄取，乃基於
    對於依據法令從事公務之人員，關於違背職務之行為為期約與交付賄賂之犯意決
    意行賄，並委請Ｑ○○幫忙，而Ｑ○○即基於幫助對於依據法令從事公務之人員
    ，關於違背職務之行為為期約與交付賄賂之犯意，為丙○○與宙○○約定賄款金
    額為三十萬元（公訴人認係五十萬元以上，詳如後述）及交付賄款之時間、地點
    後，再由丙○○於八十六年七月十日、十一日考試前之不詳時地，將所需賄款三
    十萬元交付予Ｑ○○依其與宙○○約定之不詳時間、地點，轉交予宙○○收受。
    嗣經前開二日之考試後，丙○○果然順利通過考試，並進入警大就讀。
  四宙○○於警大八十六年度專修班考試八十六年七月十日、十一日初試後，依前揭
    貳之一所述之方式為李憲德竄改分數舞弊（有關李憲德所涉行賄罪嫌及變造公文
    書罪嫌，業經本院更審前以渠不知情判決無罪確定），而對於其主管之事務直接
    圖利李憲德不法之利益，使李憲德得以順利通過考試，並進入警大就讀專修班。
肆、八十六年度二年技術班之舞弊內容、過程：
  一Ｃ○○（原名陳國興，被訴共同受賄及偽造文書部分，經本院另為無罪之判決如
    後；至於涉嫌行賄、詐欺行賄部分，因未經起訴，本院無從併予審判，應另行由
    檢察官偵辦）係前中央警官學校第四十一期畢業，於八十六年間原擔任警大教授
    （嗣因本案被羈押而遭停聘），與宙○○不但係同事，且更係宙○○之同校學長
    。八十六年六月間某日，Ｃ○○因得知宙○○有非屬正途之特殊管道可讓考生進
    入警大就讀，乃至宙○○之辦公室詢問可否利用此管道讓一些人進入警大就讀，
    經宙○○應允，並得悉宙○○對每位考生並未要求一定金額之賄款後，陳祥威乃
    於協助考生行賄之餘，另萌生從中詐取款項之意，而基於行賄（交付宙○○期能
    以非法之手段通過考試）及意圖自己不法之所有而詐欺取財（超過應交付宙○○
    賄款）之犯意，於警大八十六年度二技班考前（指初試日期八十六年九月二十八
    日前），分別在臺北、桃園地區，連續向Ｈ○○、Ｐ○○、戊○○、酉○○、己
    ○○、Ｏ○○等六名考生，佯稱用以行賄宙○○之款項每人須新台幣（下同）一
    百萬元，使Ｈ○○、Ｆ○○、Ｐ○○、戊○○、亥○○、酉○○、己○○、Ｏ○
    ○等人陷於錯誤，以為行賄之款項每人確須一百萬元，而如數交付與Ｃ○○（Ｈ
    ○○並同時幫助另一不知情之考生即其兄嫂Ｆ○○交付一百萬元）；Ｃ○○旋於
    數日後之八十六年九月間某日，在警大旁之大崗國中對面倉庫之停車場內，共僅
    交付內裝一百萬元及前開七名考生個人資料之一只塑膠袋予宙○○，所餘之六百
    萬元則暗加以詐得。詳述如後：
    (一)Ｈ○○於八十六年間，係任內政部警政署保安警察第一總隊直屬中隊隊員，調
      派於台灣警察專科學校（下稱警專）代理區隊長及擔任事務員職務（嗣因考取
      警大八十六年二技班，而於八十六年十一月二十四日調派內政部警政署保安警
      察第一總隊第五大隊隊員，惟於八十七年十二月十四日被免職）；Ｔ○○於八
      十六年間為本件行為時係任警專總隊部訓導（於八十七年十二月十四日被免職
      ）；Ｆ○○於八十六年間，係任職於雲林縣警察局北港分局警備隊擔任警員（
      於八十七年十二月十四日被免職）；均為依據法令從事公務之人員。Ｈ○○與
      Ｔ○○原為警專同事，Ｈ○○與其兄嫂Ｆ○○於八十六年九月初均報考警大八
      十六年度二技班，因耳聞有特殊管道可使考生考上警大就讀，乃與Ｔ○○談及
      此事，而Ｔ○○因與Ｃ○○係苗栗縣後龍鎮同鄉，且先前在中央警官學校就讀
      時曾由Ｃ○○授課，Ｈ○○遂基於對於依據法令從事公務之人員，關於違背職
      務之行為行求賄賂及幫助不知情之Ｆ○○行賄之犯意，請Ｔ○○代向Ｃ○○聯
      絡，而Ｔ○○亦基於幫助Ｈ○○對於依據法令從事公務之人員，關於違背職務
      之行為行求賄賂之犯意，應允由其向Ｃ○○聯絡。嗣經Ｔ○○向Ｃ○○詢得其
      確有非屬正當方式之特殊管道可使考生順利考上警大，惟每名考生須付一百萬
      元才能幫忙，Ｔ○○即以此告訴Ｈ○○，Ｈ○○即基於對於依據法令從事公務
      之人員，關於違背職務之行為期約及交付賄賂之犯意聯絡，請Ｔ○○再與Ｃ○
      ○聯絡交款之時間及地點，而Ｔ○○亦基於幫助Ｈ○○對於依據法令從事公務
      之人員，關於違背職務之行為期約並交付賄賂之犯意，由Ｔ○○與Ｃ○○約定
      交付賄款之時間、地點。再由Ｈ○○於八十六年九月二十三日上午六時許，駕
      車自警專搭載Ｔ○○，共同攜帶現金二百萬元（包含Ｈ○○本人及Ｆ○○二人
      之賄款）及渠與Ｆ○○之個人基本資料，前往與Ｃ○○約定之台北市○○○路
      交流道附近啟聰學校門口，於抵達時，Ｃ○○早已在該處坐於自用小客車內等
      候。旋經Ｔ○○介紹Ｈ○○與Ｃ○○認識後，Ｈ○○乃坐入Ｃ○○自用小客車
      之右前座，將其預先備妥之現金二百萬元與其自己及Ｆ○○之基本資料交付予
      Ｃ○○後離去。而後Ｃ○○於八十六年九月間某日，在警大旁之大崗國中對面
      倉庫之停車場內，交付內裝一百萬元（內含Ｈ○○、Ｆ○○及後述Ｐ○○、戊
      ○○、酉○○、己○○、Ｏ○○在內共七人之賄款）及Ｈ○○、Ｆ○○暨Ｐ○
      ○、戊○○、酉○○、己○○、Ｏ○○（另如後述）等個人資料之一只塑膠袋
      交付予宙○○。嗣經八十六年九月二十八日考試後，Ｈ○○與Ｆ○○二人果然
      順利通過考試，並進入警大就讀。嗣案發後Ｔ○○於他人涉案中自首而接受裁
      判（Ｈ○○關於警大八十七年度二技班仲介同案被告部分，公訴人認其涉犯貪
      污治罪條例第十一條第一項之交付賄賂罪、刑法第二百十一條之變造公文書罪
      嫌部分，而未就其共同對於違背職務之行為收受賄賂罪提起公訴；嗣經原審認
      其所為，應係與Ｂ○○透過Ｒ○○而與宙○○共犯貪污治罪條例第四條第一項
      第五款之對於違背職務之行為收受賄賂罪，而非犯同條例第十一條第一項之行
      賄罪；且此部分與公訴人起訴認Ｈ○○所犯為同條例第十一條第一項行賄罪之
      基本事實不一，屬無從變更檢察官所引應適用之法條；而就被告Ｈ○○此部分
      所為予以諭知無罪，並敘明俟判決確定後，另行移送台灣桃園地方法院檢察署
      檢察官偵辦，至於涉犯刑法第二百十一條變造公文書罪部分認定無罪則未敘述
      理由；經本院更審前判決駁回上訴後，未據檢察官上訴，該部分已然確定）。
    (二)Ｐ○○於本件行為時係基隆市警察局第二分局警備隊警員（於八十七年十二月
      十四日被免職）；戊○○於本件行為時係苗栗縣警察局苗栗分局北苗派出所警
      員（於八十七年十二月十四日被免職）；亥○○於本件行為時係基隆市警察局
      第三分局警備隊警員（於八十七年十二月十四日被免職）；酉○○於本件行為
      時係基隆市警察局第一分局忠二路派出所警員（於八十七年十二月十四日被免
      職）；己○○於本件行為時係台北縣警察局金山分局警備隊警員（於八十七年
      十二月十四日被免職）；Ｏ○○原係內政部警政署保安警察第一總隊第五大隊
      隊員，於八十六年七月一日調任內政部警政署航空警察局保安警察隊警員（於
      八十七年十二月十四日被免職），其等六人均為依據法令從事公務之人員。Ｐ
      ○○、戊○○、亥○○、酉○○、己○○、Ｏ○○等六人均有報考八十六年度
      警大二技班考試，於八十六年九月二十八日警大二技班考試前，得知透過Ｃ○
      ○有非屬正途之特殊管道可讓考生進入警大就讀，乃分別於同年九月二十八日
      考試前之同年九月間某日，在某不詳地點，各基於對於依據法令從事公務之人
      員，關於違背職務之行為期約與交付賄賂之犯意，分別交付一百萬元予Ｃ○○
      ，而Ｃ○○則於數日後之某不詳日期，在警大旁之大崗國中對面倉庫之停車場
      內，將內裝一百萬元（內含Ｐ○○、戊○○、酉○○、己○○、Ｏ○○及前述
      Ｈ○○、Ｆ○○共七人之賄款）及前開五名考生並Ｈ○○、Ｆ○○個人資料之
      一只塑膠袋交予宙○○，所餘之六百萬元則均由Ｃ○○從中詐得。嗣經八十六
      年九月二十八日考試後，Ｐ○○、戊○○、亥○○、酉○○、己○○、蔡俊格
      等六人果然順利通過考試，並均進入警大就讀。
  二玄○○於八十六年間係台北市政府警察局交通警察大隊中山分隊隊員（於八十七
    年八月十三日被免職）；但家齊於八十六年間係任台北市政府警察局文山第二分
    局興隆派出所警員（於八十七年十月二十八日辭職獲准，業經原審判決有期徒刑
    一年四月，褫奪公權三年，緩刑三年確定）；壬○○於八十六年間係任台北市政
    府警察局內湖分局西湖派出所警員（於八十七年十二月十五日被免職），均為依
    據法令從事於公務之人員。玄○○於八十六年間有報考當年度警大二技班考試，
    因其之前曾任識台北縣警察局汐止分局烘內派出所警員，經由其管區內居民郭秀
    媚之介紹認識當時任教於警大之宙○○，並漸熟悉，因而得知宙○○有不正管道
    可令考生進入警大就讀，遂於八十六年八月初，將此情告知亦有報考同一科系之
    警專第八期之同學但家齊，其後由玄○○約宙○○在位於台北縣林口鄉○○○路
    ○段八十九號之香榭儷舍大飯店（下稱香榭飯店）內用餐，並於席間詢問宙○○
    有關該管道所需之價碼，經宙○○以手指在餐桌上劃「」之字樣，示意每人需
    賄款五十萬元後，玄○○復與宙○○約妥交款之時間、地點。而但家齊於得知此
    管道後，亦將欲行賄之金額、時間、地點告知其警專第八期同學壬○○，要壬○
    ○考慮是否要行賄及共同前往交款。於數日後，玄○○搭載但家齊依約前往香榭
    飯店欲交付賄款予宙○○，途中但家齊告知玄○○已將行賄之事告知壬○○，並
    以電話詢問壬○○是否一同前往，經壬○○答稱將一同前往行賄後，再由玄○○
    以電話向宙○○告稱「將多一個同學要來」等語。屆時，玄○○、但家齊、壬○
    ○三人個自基於對於依據法令從事公務之人員，關於違背職務之行為交付賄賂之
    犯意；分別由玄○○與但家齊二人先到達香榭飯店門口，而宙○○稍後始駕車前
    來，玄○○與但家齊二人遂至宙○○車上，經宙○○將該車輛往前開約二十公尺
    後，玄○○與但家齊即分別交付內裝現金五十萬元及其等個人基本資料之牛皮紙
    袋一個予宙○○（公訴人誤以玄○○係交付空牛皮紙袋）。約過十分鐘後，壬○
    ○亦駕車前來，旋手持內裝現金五十萬元與其個人基本資料之黑色手提包下車，
    並依玄○○之指示進入宙○○之前開車輛，由玄○○、但家齊二人介紹宙○○與
    壬○○認識後，玄○○與但家齊二人即離開宙○○之車內，而留壬○○與宙○○
    二人在車內，壬○○遂將前開現金五十萬元與個人基本資料交付予宙○○，而後
    四人即同至位於桃園縣龜山鄉○○○路三六八號醉鴛鴦海產店用餐。嗣經八十六
    年九月二十八日考試後，玄○○、但家齊與壬○○三人果然順利通過考試，並進
    入警大就讀。
  三乙○○於八十六年九月間為本件行為時係台中市警察局第一分局第三組警員，為
    依據法令從事公務之人員（於八十七年十二月十四日被免職）。因其於八十六年
    九月間，與在該分局內實習亦為依據法令從事公務人員之王俊傑相識（王俊傑為
    宙○○之外甥，業經本院另案判處有期徒刑七年，褫奪公權五年在案），而宙○
    ○當時正任教警大，且負責該校當年度二年制技術系班招生委員會電子計算機作
    業組業務及電腦閱卷、核計考試成績、打印成績單等工作而屬依據法令從事於公
    務。因宙○○前曾要知悉其係以向考生收取金錢後，為考生修改電腦成績，使考
    生得以錄取之王俊傑為其仲介欲報考警大之考生，故王俊傑即與宙○○共同基於
    對於違背職務之行為，要求賄賂之犯意聯絡，由王俊傑詢問乙○○是否有意進入
    警大就讀，其有特殊門路可達成，惟代價為七十萬至八十萬元間，經乙○○表明
    有意願後，王俊傑遂與宙○○聯繫，經確認每人之價碼為七十萬元後，乙○○亦
    表示對此價碼同意，並基於對於依據法令從事公務之人員，關於違背職務之行為
    期約與交付賄賂之犯意，於同年九月間某日，經由王俊傑之安排於台北縣林口鄉
    之香榭飯店與宙○○見面，經王俊傑引介後，乙○○告知宙○○因其手頭不便僅
    先籌得四十萬元，餘款待日後再補足，經宙○○應允，乙○○遂將其所攜帶之現
    金四十萬元及個人資料交付予宙○○收受，並於兩日後，在警大門口外，將餘款
    三十萬元交付予王俊傑收受，而王俊傑亦將該三十萬元轉交予宙○○。嗣乙○○
    經八十六年九月二十八日考試後，果然順利通過考試，並進入警大就讀（關於乙
    ○○另被訴於警大八十七年度二技班考試時，仲介考生，涉有收受賄賂罪嫌部分
    ，經本院更審前判決此部分尚不能認定乙○○與宙○○、Ｒ○○有共同收受賄賂
    之犯意聯絡，諭知乙○○無罪之判決。並敘明：該部分乙○○雖與行賄者共同涉
    有貪污治罪條例第十一條第一項之行賄犯行，惟該部分犯行並未經起訴，本院不
    能予以審理犯行；且行賄與收受賄賂，乃截從不同之事，二者基本事實並非同一
    ，本院亦無從逕行變更檢察官起訴法條予以審理，應由檢察官另行偵查處理。嗣
    本院更審前判決後未據檢察官上訴，該部分已然確定）。
  四Ｒ○○（此共同行賄部分業經本院於更審前判處有期徒刑一年四月，褫奪公權三
    年確定）於八十六年間係台中市警察局刑事警察隊偵查員，為依據法令從事公務
    之人員（嗣於八十七年八月十三日被免職），與李三明（原係內政部警政署保安
    警察隊第七總隊員，亦為依據法令從事公務之人員，已於八十七年八月十三日死
    亡，經台灣桃園地方法院檢察署檢察官簽結）二人，係因李三明曾至Ｒ○○之隊
    部訪友而相識，而李三明則因與宙○○（當時正任教警大且負責該校當年度二技
    班招生委員會電子計算機作業組業務及電腦閱卷、核計考試成績、打印成績單等
    工作而屬依據法令從事於公務之人員）有師生之誼熟識。於八十六年七月間，李
    三明得知Ｒ○○有意報考警大八十六年度二技班考試，乃以電話向Ｒ○○告稱其
    有門路可考上警大，Ｒ○○得知該情後，即與李三明共同基於對於依據法令從事
    公務之人員，關於違背職務之行為行求賄賂之犯意聯絡，由李三明代為安排與宙
    ○○見面，數日後，經李三明之引介，Ｒ○○與宙○○在宙○○之辦公室內見面
    ，三人隨後至林口交流道附近之某餐廳用餐，餐後，Ｒ○○在李三明之授意下，
    坐上宙○○駕駛之自用小客車內，宙○○乃以手指在方向盤上寫「」之字樣示
    意，Ｒ○○明瞭其意後即下車，而與李三明即共同基於對於依據法令從事公務之
    人員，關於違背職務之行為期約與交付賄賂之犯意聯絡，並由李三明與宙○○約
    妥交款之時間、地點後，再由Ｒ○○返家後籌措賄款。二天後，Ｒ○○復經李三
    明之安排，與宙○○約於香榭飯店地下室停車場會合，Ｒ○○則於李三明面前，
    交付賄款八十萬元及其個人資料予宙○○收受。嗣經八十六年九月二十八日考試
    後，Ｒ○○果然順利通過考試，並進入警大就讀。
  五申○○於本件行為時係台北市政府警察局大安分局臥龍街派出所警員，為依據法
    令從事公務之人員（於八十七年十二月十五日被免職），其有意報考警大八十六
    學年度二技班考試，而自李三明（原係內政部警政署保安警察隊第七總隊員，為
    依據法令從事公務之人員，已於八十七年八月十三日死亡，經台灣桃園地方法院
    檢察署檢察官簽結）處得知李三明有不正管道可讓考生考上進入警大就讀。乃於
    警大八十六學年度二技班八十六年九月二十八日考試前，與李三明共同基於對於
    依據法令從事公務之人員，關於違背職務之行為行求賄賂之犯意聯絡，由李三明
    代為查詢所需之賄款金額，經查知為九十萬元後，即與李三明共同基於對於依據
    法令從事公務之人員，關於違背職務之行為期約與交付賄賂之犯意聯絡，由李三
    明將申○○於不詳時、地所交付之九十萬元及申○○之個人資料，於另不詳時間
    趁宙○○課餘之際，拿至宙○○辦公室內交付予宙○○。嗣經八十六年九月二十
    八日考試後，申○○果然順利通過考試，並進入警大就讀。
  六地○○於本件為時係台北市政府消防局大同分隊隊員，為依據法令從事公務之人
    員 (於八十八年二月十日被免職）為依據法令從事公務之人員。於八十七年十二
    月十四日被免職）報考八十六學年度警大二技班考試，而於得報考警大二技班考
    試之時起至該類考試前之某不詳時、地，基於對於依據法令從事公務之人員，關
    於違背職務之行為期約與交付賄賂之犯意，而直接交付三十萬元（公訴人誤認係
    五十萬元以上，應予更正）予宙○○收受，嗣經八十六年九月二十八日考試後，
    地○○果然順利通過考試，並進入警大就讀。
  七Ｌ○○於八十六年為本件行為時，係台中縣警察局交通警察隊第二組隊員，為依
    據法令從事公務之人員（於八十七年十二月十四日被免職），其於八十六年間，
    報名稱警大二年制技術系班考試，因其之前即已認識在該校任教且負責該校當年
    度招生委員會電子計算機作業組業務及電腦閱卷、核計考試成績、打印成績單等
    工作而屬依據法令從事於公務者之宙○○，且知郭某有不正管道可以通過考試，
    竟基於對於依據法令從事公務之人員，關於違背職務之行為為期約與交付賄賂之
    犯意而決意行賄，於八十六年九月二十八日警大二技班考試前與宙○○約定賄款
    金額，並於不詳時地直接交付三十萬元（公訴人誤認係五十萬元以上）予宙○○
    收受。嗣經八十六年九月二十八日考試後，Ｌ○○果然順利通過考試，並進入警
    大就讀。
  八宙○○於警大八十六年度二技班考試八十六年九月二十八日初試後，依前揭貳之
    一所述之方式為亥○○竄改分數舞弊（有關Ｆ○○、亥○○所涉行賄罪嫌及變造
    公文書罪嫌，另經本院判決無罪，詳如後述），而對於其主管之事務直接圖利亥
    ○○不法之利益，使亥○○得以順利通過考試，並進入警大就讀專修班。
伍、關於八十七年度二技班及大學部舞弊內容部分：
  一宙○○於警大八十七年度二技班及大學部招生考試前（二者之考試日期均為八十
    七年七月十日、十一日），承於前對於違背職務之行為收受賄賂之概括犯意，告
    知王俊傑、Ｒ○○及玄○○等人，其運用電腦有門路可讓考生考上警大，僅向每
    名考生收取八十萬元之代價，至於向考生開價多少及從中賺取多少差價則由仲介
    者各憑本事等語；Ｒ○○乃與宙○○共同基於對於違背職務之行為要求、期約及
    收受賄賂之犯意聯絡，王俊傑乃基於幫助行賄之犯意，玄○○則萌生貪念，基於
    幫助行賄及意圖為己不法之所有詐欺取財之犯意，分別自行找尋其他欲參加警大
    八十七年度二技班或大學部之考生。嗣Ｒ○○將此情形轉知Ｂ○○（本係台北市
    政府警察局外事科警員，因於八十六年度考上警大二技班，而於該校就讀，嗣於
    八十七年八月十三日被免職）、Ｍ○○（非公務員）、乙○○；Ｂ○○再將此情
    形告知Ｈ○○，Ｈ○○因其八十六年考取警大二技班係行賄一百萬元，乃欲賺取
    差價以彌補以前之支出。其後，除宙○○自行為考生聯絡竄改成績外，Ｒ○○、
    Ｂ○○、Ｈ○○、乙○○、王俊傑、玄○○等人，另分別覓得考生黃啟榮、曾梓
    卿、劉建邦、陳游介、吳正順、劉勝祥、陳和敬、白喬寧、白喬維、陳世賢、林
    榮祥、李文忠、陳志宏、陳國民、寅○○、Ｇ○○、Ｉ○○、庚○○、楊世偉、
    丁○○、巳○○、徐銘鴻、魏志原、賴文良、蔡博元、彭志豪、李志恆、丑○○
    （含陳志賢部分）、未○○、宇○○、Ｕ○○、黃瑞煌、胡崇銘、張榕、游宗照
    等人，該等考生亦已分別交付賄款。嗣經八十七年七月十日、十一日考試完畢後
    ，宙○○於八十七年七月二十四日凌晨一時三十分許，進入電算中心機房啟動計
    算大學部各科成績之程式（ＣＯＮＴ九三一一）、二技班各科成績之程式（ＣＯ
    ＮＴ九三二一）進行各科成績計算，並啟動計算大學部總分程式（Ｔ九三一）及
    計算二技班總分程式（Ｔ九七三），以便計算總分，並啟動榜單列印程式（ＯＲ
    ＤＥＲ九八一、九八二、九八三、九八四）進行列印榜單，其乃趁機啟動其先前
    設定之ＲＥＭＮ程式，而依前述之方式竄改考生分數舞弊（戌○○、林榮祥及黃
    瑞煌三人部分，因故未竄改分數，詳如後述）。
  二宙○○透過Ｒ○○直接仲介部分：
    Ｒ○○（其共同對於違背職務之行為受賄部分，業經原審判處有期徒刑九年，褫
    奪公權六年，所得財物追繳沒收確定；於本件行為時係台中市警察局刑事警察隊
    偵查員，為依據法令從事公務之人員，於八十七年八月十三日被免職）於報考警
    大八十六年度二技班時，經李三明介紹行賄宙○○入學，因而與宙○○相識，嗣
    其於就讀警大二技班第六十四期後，與宙○○更加熟識，因其得知宙○○有意再
    如同警大八十六年度二技班考試時，向考生收取賄款，而於電腦上竄改考生之成
    績，使得行賄考生得以考上警大之方式賺取金錢，Ｒ○○因而與宙○○共同基於
    對於違背職務之行為收受賄賂及變造公文書之犯意聯絡，並基於概括之犯意，而
    由Ｒ○○收受、轉交以下各考生交付之賄款予宙○○收受：
    (一)黃榮啟（業經原審判處有期徒刑一年四月，褫奪公權三年，緩刑三年確定；於
      本件行為時係新竹縣警察局竹北分局山崎派出所警員，於八十七年八月十三日
      被免職）為依據法令從事公務之人員，與Ｒ○○係警專第九期同學。於八十七
      年二月間，經Ｒ○○告知黃榮啟花一百二十萬元即有門路可考上警大八十七年
      度二技班就讀，黃榮啟乃基於對於依據法令從事公務之人員，關於違背職務之
      行為期約與交付賄賂之犯意，而向Ｒ○○表明其行賄之意願，嗣後依約在警大
      旁之小廟前與Ｒ○○、宙○○會合，由Ｒ○○引介黃榮啟與宙○○認識後，黃
      榮啟乃將現金一百二十萬元及個人資料交付予宙○○收受後離去，宙○○則於
      黃榮啟離去後，在該處將其中之賄款抽出四十萬元分予Ｒ○○，嗣經八十七年
      七月十日、十一日考試，黃榮啟果然順利通過初試，惟因警大查覺該考試有舞
      弊情事，黃榮啟於八十七年八月七日複試時則未通過。
    (二)曾梓卿（業經原審判處有期徒刑一年四月，褫奪公權三年，緩刑三年確定；於
      本件行為時係係內政部警政署國道公路警察局第五警察隊隊員，於八十七年八
      月十三日被免職）為依據法令從事公務之人員，與Ｒ○○亦係警專第九期同學
      。於八十六年底，曾至Ｒ○○位於台南縣新市鄉之家中詢問準備考試之道，經
      Ｒ○○告知曾梓卿有辦法可讓其考上警大，但需將金錢備妥等語。嗣於八十七
      年二月間，曾梓卿經Ｒ○○邀約至警大校門口見面後，二人至「華夏大飯店」
      （位於桃園縣龜山鄉○○○路二十八號）內與宙○○會合用餐，席間Ｒ○○向
      曾梓卿介紹稱宙○○有辦法可讓其進入警大就讀，宙○○隨後以筷子在餐桌上
      寫「１２０」之字樣後即暫離位，曾梓卿即詢問Ｒ○○該舉止係何用意，Ｒ○
      ○乃告知係要其準備一百二十萬元之意思，曾梓卿基於對於依據法令從事公務
      之人員，關於違背職務之行為期約與交付賄賂之犯意，而向Ｒ○○表明其行賄
      之意願，並在Ｒ○○之安排下，於一週後，與Ｒ○○、宙○○二人在香榭飯店
      內會合用餐，由曾梓卿將該現金一百二十萬及其個人資料裝於手提袋內交付予
      宙○○收受，宙○○並於用餐後，在該飯店地下停車場內，趁曾梓卿未注意之
      際，將其中賄款抽出四十萬元分予Ｒ○○，嗣經八十七年七月十日、十一日考
      試，曾梓卿果然順利通過初試，惟因警大該考試有舞弊情事，曾梓卿於八十七
      年八月七日複試時則未通過。
    (三)Ｍ○○（非公務人員）與Ｒ○○係高中同學，於八十七年一月間，至Ｒ○○位
      於台南縣新市家中拜訪，得知Ｒ○○正在警大二技班就讀，乃告訴Ｒ○○其胞
      弟劉建邦（業經原審判處有期徒刑一年四月，褫奪公權三年，緩刑三年確定；
      於八十七年八月十三日被免職）彼時正服務於台北市政府警察局大安分局和平
      東路派出所。Ｒ○○乃與宙○○共同基於對於違背職務之行為，要求賄賂之概
      括犯意聯絡，告知Ｍ○○有門路可考上警大，但需一百二十萬元，Ｍ○○返家
      後即將此情轉知劉建邦。迄八十七年五月間，劉建邦幾經考慮後決意行賄。Ｍ
      ○○、劉建邦乃基於對依據法令從事公務之人員，關於違背職務之行為期約與
      交付賄賂之犯意聯絡，Ｍ○○並基於概括之犯意，連續為下列行為：
      1.由Ｍ○○聯絡Ｒ○○，告知錢已備妥，嗣再由Ｒ○○偕同Ｍ○○、劉建邦兄
        弟二人至宙○○位於警大校內之辦公室，並引介雙方認識。Ｍ○○與劉建邦
        二人在確認此管道確屬可行後，即於四天後，由Ｒ○○陪同Ｍ○○、劉建邦
        至宙○○之前開辦公室內，再由Ｍ○○將現金一百二十萬元及劉建邦之個人
        資料交付予宙○○收受，宙○○則於Ｍ○○離去後，在辦公室內將其中之賄
        款抽出四十萬元分予Ｒ○○。嗣經八十七年七月十日、十一日考試，劉建邦
        果然順利通過初試，惟於八十七年八月七日複試時則未通過。
      2.Ｍ○○因前開之行賄行為已知此管道行賄之價碼，嗣得知宙○○僅向每名考
        生收取八十萬元之賄款，至於向考生開價多少及從中賺取多少差價則由仲介
        者各憑本事，且Ｒ○○已從仲介劉建邦之過程中賺取差額四十萬元，Ｍ○○
        乃向Ｒ○○抱怨，Ｒ○○自覺不好意思，即向Ｍ○○稱若其有辦法仲介考生
        ，將不賺取差額，讓其亦有賺錢機會。嗣Ｍ○○於八十七年七月十日、十一
        日之警大二技班初試（即筆試）前二、三日，北上找劉建邦，因而認識當時
        在場與劉建邦同為警專第十期同學之陳國民（經原審判處有期徒刑一年四月
        ，褫奪公權三年，緩刑三年確定，於本件行為時係內政部警政署國道公路警
        察局第一警察隊隊員，於八十七年八月十三日被免職），因陳國民亦亟希望
        進入警大就讀；Ｍ○○乃而萌生為自己不法所有之意圖（超過應付宙○○賄
        款部分），並承前對於依據法令從事公務之人員，關於違背職務之行為期約
        與交付賄賂（應付宙○○賄款部分）之概括之犯意，於上開考試後不數日，
        即以電話向陳國民表示有此管道可進入警大，惟佯稱係因筆試已舉行過了，
        故價錢較高，每名需賄款一百四十五萬元云云。陳國民旋基於對於依據法令
        從事公務之人員，關於違背職務之行為期約與交付賄賂之犯意，並陷於錯誤
        （超過應付宙○○賄款部分），而應允行賄，並於七月十六日通知Ｍ○○至
        其所任職位於台北縣泰山鄉大坑村一號之內政部警政署國道公路警察局第一
        隊隊部之車輛保養廠內收取現金一百四十五萬元及陳國民之個人資料。嗣Ｍ
        ○○於收得前開賄款後，即趁機將其中之六十五萬元抽出，並即聯絡Ｒ○○
        在台北市松山機場門口碰面，而Ｒ○○則約宙○○至該處取款。當晚約九時
        許，宙○○駕車至松山機場門口後，Ｍ○○與Ｒ○○二人即搭上宙○○之自
        用小客車後，Ｍ○○旋將該八十萬元與陳國民之個人資料交付予宙○○後下
        車離去。嗣上開考試初試成績放榜時，陳國民果然順利通過初試，惟因警大
        查覺該考試有舞弊情事，陳國民於八十七年八月七日複試時則未通過。
    (四)陳游介（經原審判處有期徒刑一年四月，褫奪公權三年，緩刑三年確定；於八
      十七年八月十三日被免職）於本件行為時係台北市政府警察局交通警察大隊中
      正第二分隊隊員，為依據法令從事公務之人員，其與Ｒ○○係警專第九期同學
      。於八十七年二月間，經Ｒ○○告知陳游介稱有門路可考上警大二技班，但須
      花一百二十萬元等語，嗣陳游介於八十七年三月間，將此情形告知其警專之同
      期同學吳順正（經原審判處有期徒刑一年四月，褫奪公權三年，緩刑三年確定
      ；於本件行為時係台北市政府警察局交通警察大隊中正第一分隊隊員，為依據
      法令從事公務之人員，於八十七年八月十三日被免職），陳游介並與吳順正商
      討，認為可行，渠二人乃共同基於對於依據法令從事公務之人員，關於違背職
      務之行為期約與交付賄賂之犯意聯絡，而與Ｒ○○聯絡，由Ｒ○○聯絡交付賄
      款事宜。迄八十七年三月底某日晚間，陳游介與吳順正二人相偕至警大校門口
      與Ｒ○○會合後，由Ｒ○○引導至宙○○之辦公室內，經Ｒ○○引介雙方認識
      後，陳游介與吳順正二人即各將現金一百二十萬元及個人資料置於茶桌上交付
      予宙○○收受。宙○○則俟渠二人離去後，在該處將其中之賄款各抽出四十萬
      元分予Ｒ○○。嗣經八十七年七月十日、十一日考試，陳游介與吳順正二人果
      然順利通過初試，惟因警大查覺該考試有舞弊情事，陳游介與吳順正於八十七
      年八月七日複試時則均未通過。
    (五)劉勝祥（經原審判處有期徒刑一年四月，褫奪公權三年，緩刑三年確定；於八
      十七年八月十三日被免職）於本件行為時係內政部警政署保安警察第四總隊第
      二大隊隊員，為依據法令從事公務之人員，其與Ｒ○○係警專第九期同學。於
      八十七年六月間，經Ｒ○○告知劉勝祥：花一百二十萬元即有門路可考上警大
      二技班，要劉勝祥考慮看看。約一星期後，Ｒ○○再以電話詢問劉勝祥之意願
      ，劉勝祥乃基於對於依據法令從事公務之人員，關於違背職務之行為期約與交
      付賄賂之犯意而應允行賄，並與Ｒ○○約妥交付賄款地點。約三天後，劉勝祥
      即依約至警大第四停車場內與Ｒ○○會合，並由Ｒ○○聯絡宙○○前來取款。
      嗣宙○○隨即開車前來取走劉勝祥交付之現金一百二十萬元及劉勝祥之個人資
      料後離去。Ｒ○○則於劉勝祥離開後，至宙○○之辦公室內分取四十萬元之賄
      款。
    (六)陳和敬（經原審判處有期徒刑一年四月，褫奪公權三年，緩刑三年確定；於八
      十七年八月十三日被免職）於本件行為時係內政部警政署保安警察第四總隊第
      二大隊隊員，為依據法令從事公務之人員；於八十七年七月間，因劉勝祥告知
      Ｒ○○有前開門路可考上警大二技班，乃基於對於依據法令從事公務之人員，
      關於違背職務之行為行求賄賂之犯意，與Ｒ○○聯絡，經確認代價係一百二十
      萬元後，遂基於對於依據法令從事公務之人員，關於違背職務之行為期約與交
      付賄賂之犯意表示要行賄，並於七月間某日開車北上，與人在警大之Ｒ○○聯
      絡，經Ｒ○○與宙○○商討交付賄款之方法後，Ｒ○○即回電陳和敬要其駕車
      至林口交流道附近之香榭飯店地下室停車場等候，宙○○會至該處收取賄款等
      語。嗣後宙○○駕車至該處，經確認陳和敬之車號、身分後，上車收取陳和敬
      交付之賄款一百二十萬元與陳和敬之個人資料後即駕車離去。Ｒ○○並於當日
      至宙○○辦公室內分取其中之四十萬元賄款。嗣經八十七年七月十日、十一日
      考試，劉勝祥與陳和敬二人果然順利通過初試，惟因警大查覺該考試有舞弊情
      事，劉勝祥與陳和敬於八十七年八月七日複試時則均未通過。
    (七)白栖伯於本件行為時係台中市警察局刑事警察隊經濟組偵查員，為依據法令從
      事公務之人員（經本院更審前判處有期徒刑一年十月，褫奪公權四年確定；於
      八十七年十二月十四日被免職），其與Ｒ○○前係同事關係，於八十七年五月
      前之某月間，因得知Ｒ○○有門路可讓考生考上警大二技班及大學部就讀，且
      行賄之價碼係每人一百二十萬元。而白栖伯有長子白喬寧（由本院更審前判決
      無罪確定，當時係內政部警政署保安警察第六總隊第二大隊隊員，為依據法令
      從事公務之人員，於八十七年八月十三日被免職）欲報考警大二技班；次子白
      喬維（由本院更審前判決無罪確定，非公務員，亦非受公務機關委託承辦公務
      之人員）則欲報考警大大學部；乃告知其妻曾日紅（非公務員，於台灣桃園地
      方法院檢察署檢察官偵查中自首，業經該署檢察官為不起訴處分確定），經白
      栖伯與曾日紅商議後，二人遂共同基於對於依據法令從事公務之人員，關於違
      背職務之行為行求賄賂之犯意聯絡，於八十七年六月初，向Ｒ○○表示決定以
      此行賄途徑讓其子白喬寧與白喬維分別報考進入警大就讀二技班與大學部。雙
      方談妥後，白栖伯與曾日紅遂共同基於對於依據法令從事公務之人員，關於違
      背職務之行為期約與交付賄賂之犯意聯絡，與Ｒ○○約定交付賄款之時間、地
      點，而後於八十七年六月初某日，白栖伯依約開車載曾日紅至警大校門口與Ｒ
      ○○會合，經Ｒ○○與宙○○聯絡後，宙○○要Ｒ○○偕同白栖伯、曾日紅夫
      婦至警大旁之小廟前等候，宙○○旋即開車前來，經Ｒ○○引介雙方認識後，
      曾日紅即將現金二百四十萬元及其子白喬寧、白喬維之姓名資料交予宙○○收
      受，並於交付後隨即離去。Ｒ○○隨後至宙○○之辦公室內分取八十萬元賄款
      。嗣經八十七年七月十日、十一日考試，白喬寧與白喬維二人果然分別順利通
      過警大八十七年度二技班與大學部初試，惟因警大查覺該考試有舞弊情事，白
      喬寧於八十七年八月七日複試時則未通過，白喬維於八十七年八月五日複試時
      亦未通過。
    (八)陳世賢（業經原審判處有期徒刑一年四月，褫奪公權三年，緩刑三年確定；於
      八十七年八月十三日被免職）於本件行為時係台南市警察局第四分局警備隊警
      員，為依據法令從事公務之人員，其與Ｒ○○係警專九期同學。於八十七年三
      月初，前往Ｒ○○位於台南縣新市鄉之家中拜訪，並相詢準備警大二技班考試
      之方法，經Ｒ○○告知只要準備一些錢，警大有一個「郭主任」即有辦法可幫
      助其考上警大。陳世賢即於同月底，經Ｒ○○之安排，在警大附近之某餐廳內
      與宙○○見面用餐，其間，宙○○告知陳世賢要幫忙需要準備一百二十萬元，
      若沒考上可退錢，陳世賢幾經考慮後，乃基於對於依據法令從事公務之人員，
      關於違背職務之行為期約與交付賄賂之犯意而決定以一百二十萬元行賄，並希
      望循此管道行賄進入警大就讀，惟因經濟能力實在有限，乃與Ｒ○○商量能否
      將價碼降低，Ｒ○○因與陳世賢私交甚篤，故應允僅收取八十萬元，而不賺取
      差價，但告知陳世賢對外談起時，仍應說是付款一百二十萬元等語。嗣於同年
      四月底，陳世賢趁Ｒ○○回家之際，在台南市附近之某泡沫紅茶店內交付現金
      三十萬元及五十萬元之支票一紙予Ｒ○○，Ｒ○○即於翌日至宙○○之辦公室
      內，將該現金三十萬元及五十萬元之支票一紙交予宙○○。嗣經八十七年七月
      十日、十一日考試，陳世賢果然順利通過初試，惟因警大查覺該考試有舞弊情
      事，陳世賢於八十七年八月七日複試時則未通過。
    (九)林榮祥（業經原審判處有期徒刑一年六月，褫奪公權三年，緩刑三年確定；於
      八十七年十二月十四日被免職）於本件行為時係桃園縣警察局大園分局大園派
      出所警員，為依據法令從事公務之人員，其與Ｒ○○係警專第九期同學。自八
      十七年五、六月間起，因Ｒ○○常至大園派出所內找其談天而熟識，同年之某
      不詳時日，Ｒ○○向林榮祥告稱其有門路花一百二十萬元即可考上警大二技班
      就讀等語，林榮祥幾經考慮後，雖基於對於依據法令從事公務之人員，關於違
      背職務之行為期約與交付賄賂之犯意而決定以一百二十萬元行賄，惟嗣後因手
      頭不便而希望Ｒ○○降低價碼，Ｒ○○因與林榮祥私交甚篤，乃應允僅收取八
      十萬元，而不賺取差價。迄同年六月間，林榮祥依約至警大第四停車場內交現
      金八十萬元予Ｒ○○收受後離去，Ｒ○○隨即至宙○○辦公室內交付八十萬元
      及林榮祥之個人資料予宙○○收受。惟嗣後因另有同姓名之林榮祥考生應考，
      致生錯誤，林榮祥因而未能上榜，Ｒ○○遂於警大八十七年度二技班初試（即
      筆試）成績放榜後，與宙○○在華夏飯店內，將八十萬元交還予一同前來用餐
      之林榮祥。
    (十)李文忠（業經原審判處有期徒刑一年四月，褫奪公權三年，緩刑三年確定；於
      八十七年八月十三日被免職）於本件行為時係台北市政府警察局松山分局警備
      隊警員，為依據法令從事公務之人員；其與李三和之胞兄李三明（原係內政部
      警政署保安警察隊第七總隊隊員，為依據法令從事公務之人員，業已死亡）私
      交甚篤，於八十七年六月間，因李三明至李文忠位於台北市○○路之住處談天
      ，並告知其有管道可考上警大二技班，惟所需價碼約為一百一十萬元，但實際
      需多少賄款尚要問問看等語。李文忠得知後，遂與李三明共同基於對於依據法
      令從事公務之人員，關於違背職務之行為行求賄賂之犯意，請李三明再將所需
      金額問清楚，嗣後李三明再至李文忠住處時，李文忠乃先交付現金一百一十萬
      元予李三明，李三明隨即將該現金一百一十萬元及記載李文忠姓名、服務單位
      之紙條一張交予其知情之胞弟李三和（業經本院更審前判處有期徒刑一年四月
      ，褫奪公權三年，緩刑三年確定；非公務員），李三和明知前開款項係李文忠
      為使公務人員為違背職務行為所交付之賄款，竟與李三明、李文忠共同基於犯
      意之聯絡，將該筆賄款存入其帳戶內，嗣經李三明與宙○○聯絡確認行賄之價
      碼為八十萬元後，李三和、李三明與李文忠即共同基於對於依據法令從事公務
      之人員，關於違背職務之行為期約與交付賄賂之犯意，由李三明告知李文忠以
      其所交付之一百十萬元中之八十萬元支付賄款，所餘之三十萬元，事後再由李
      文忠向李三和拿回。嗣因李三明沒有時間至警大交付該賄款予宙○○，乃以電
      話告知當時人在台南縣新市鄉家中之Ｒ○○有關本件行賄始末，並要Ｒ○○於
      北上返回警大前，先與李三和聯絡，李三和會將該賄款及李文忠之個人資料交
      付，請Ｒ○○轉交予宙○○，Ｒ○○明知該款項係李文忠為使公務人員為違背
      職務行為所交付之賄款，竟與李三明、李文忠共同基於犯意之聯絡，答應李三
      明代為轉交該筆賄款，且於其將北上返回警大之際，依約以電話告知李三和，
      二人遂約定在南崁交流道附近之長榮大樓前會合，見面後，李三和乃將賄款現
      金八十萬元及載有李文忠年籍資料之紙條交付予Ｒ○○，Ｒ○○於回到警大後
      ，亦將該賄款及載有李文忠年籍資料之紙條交付予宙○○收受，嗣經八十七年
      七月十日、十一日考試，李文忠果然順利通過初試，惟因警大查覺該考試有舞
      弊情事，李文忠於八十七年八月七日複試時則未通過。
    (十一)陳志弘（業經原審判處有期徒刑一年四月，褫奪公權三年，緩刑三年確定；非
      公務員）係Ｒ○○之妻舅，有意報考警大八十七年度大學部就讀，而於八十七
      年六月間，因Ｒ○○告稱只要準備一百二十萬元即可考上警大就讀等語。陳志
      弘遂基於對於依據法令從事公務之人員，關於違背職務之行為期約與交付賄賂
      之犯意而決定行賄，並於八十七年七月十一日、十二日警大大學部考試後，於
      七月十三日自台中縣龍井鄉某郵局帳戶內匯款一百二十萬元至Ｒ○○於台南縣
      新市鄉郵局之帳戶內，交付予Ｒ○○收受，Ｒ○○乃於當日至該郵局提領該一
      百二十萬元，並於回到警大時，攜至宙○○之辦公室內，將其中之八十萬元賄
      款及陳志弘之個人資料交付予宙○○收受，Ｒ○○則從中賺取四十萬元。嗣於
      警大八十七年度大學部筆試成績放榜時，陳志弘果然順利通過，惟因警大查覺
      該考試有舞弊情事，陳志弘於八十七年八月五日複試時則未通過。
  三宙○○透過Ｒ○○、Ｂ○○、Ｈ○○仲介部分：
    (一)Ｂ○○於本件行為時係台北市政府警察局外事科警員，為依據法令從事公務之
      人（於八十七年八月十三日被免職），同時亦係警大二技班第六十四期學生，
      與Ｒ○○係同班同學。於八十七年二月下旬，Ｂ○○因與Ｒ○○住同一宿舍寢
      室而熟識，因Ｂ○○常於宿舍內觀看股票行情節目，Ｒ○○因而得知Ｂ○○從
      事股票買賣。迄同年三月間某日，Ｒ○○在寢室內向Ｂ○○表示：我報一條路
      可以給你賺錢，玩股票賺錢太慢了等語；而向Ｂ○○告知，警大二技班考試透
      過警大電算中心主任宙○○有後門可走，從中仲介者有「傭金」可抽，而此管
      道之上手僅向每名考生收取八十萬元之賄款，至於向考生開價多少及從中賺取
      多少差價，則由仲介者各憑本事等情。Ｂ○○得悉此一訊息後，竟萌生為自己
      不法所有之意圖，基於詐欺取財（超過應付宙○○賄款部分）及幫助對於依據
      法令從事公務之人員，關於違背職務之行為期約與交付賄賂（應付Ｒ○○、宙
      ○○賄款部分）之概括之犯意，連續為下列行為：
      1.Ｂ○○將此事告知當時亦任職於台北市政府警察局外事科警員同事巳○○（
        為依據法令從事於公務之人員，於八十七年八月十三日被免職）及任職於台
        北市政府警察局大安分局偵查員之警專第十期同學寅○○（為依據法令從事
        公務之人員，於八十七年八月十三日被免職）。經巳○○與寅○○二人於翌
        日同至警大警政博物館內與Ｂ○○會面，由Ｂ○○基於詐欺取財及幫助對於
        依據法令從事公務之人員，關於違背職務之行為期約與交付賄賂之概括之犯
        意，佯稱此管道之行賄價碼為八十萬元後，寅○○、巳○○因之陷於錯誤（
        超過應付宙○○賄款部分），基於對於依據法令從事公務之人員，關於違背
        職務之行為期約與交付賄賂之犯意（應付宙○○賄款部分）而決定行賄，委
        由知情舞弊方法而基於幫助行賄犯意之Ｂ○○為其等交付賄款，巳○○則稱
        稍後再交付賄款（詳參後述5.關於丁○○部分之事實）。經數日後之某不詳
        時日，寅○○即至警大校門口之會客室內交付現金八十萬元予Ｂ○○，Ｂ○
        ○旋與寅○○共同基於對於違背職務之行為交付賄賂之犯意，由Ｂ○○回到
        寢室內將該八十萬元及寅○○之年籍資料交予與宙○○本有基於對於違背職
        務之行為要求賄賂及變造公文書之犯意聯絡之Ｒ○○收受，再由Ｒ○○轉交
        予宙○○。而宙○○於收得賄款後，即利用其於八十六年在閱卷電腦上所設
        定之ＲＥＭＮ程式於主機啟動核算成績時，依據其先前所輸入之考生准考證
        號碼或姓名，竄改各該考生之各科成績分數或資績分數，使各該考生得以達
        到錄取標準，因而變造其他同仁依職務所鍵入原本屬於正確之前開考生成績
        。嗣經八十七年七月十日、十一日考試，寅○○果然順利通過初試，惟因警
        大查覺該考試有舞弊情事，寅○○於八十七年八月七日複試時則未通過。
      2.Ｇ○○於本件行為時係台北縣警察局海山分局新海派出所警員，為依據法令
        從事公務之人員（於八十七年八月十三日被免職），與Ｂ○○為警專第十期
        同學，因得知Ｂ○○有門路可考上警大，而於八十七年四月間某日與Ｂ○○
        聯絡，經Ｂ○○與Ｒ○○商量價錢後，Ｂ○○即於八十七年四月間，基於詐
        欺取財及幫助對於依據法令從事公務之人員，關於違背職務之行為期約與交
        付賄賂之概括之犯意，向Ｇ○○佯稱：雖之前寅○○之行賄價碼為八十萬元
        ，惟現在離考期較近，行賄名額將滿，為求保障，行賄價碼需為九十萬元等
        語。Ｇ○○因之陷於錯誤（超過應付宙○○賄款部分），基於對於依據法令
        從事公務之人員，關於違背職務之行為期約與交付賄賂之犯意（應付宙○○
        賄款部分）而決定行賄；嗣於二日後至警大學生宿舍（警賢樓）旁，交付一
        個內裝現金九十萬元及其個人資料之黑色背包予Ｂ○○收受後離去。Ｂ○○
        除詐取其中十萬元外，旋與Ｇ○○共同基於對於違背職務之行為交付賄賂之
        犯意，由Ｂ○○回到寢室後，將其餘之八十萬元及Ｇ○○之個人資料交付予
        與宙○○本有共同基於對於違背職務之行為要求賄賂及變造公文書之犯意聯
        絡之Ｒ○○收受，再由Ｒ○○轉交予宙○○。嗣經八十七年七月十日、十一
        日考試，Ｇ○○果然順利通過初試，惟警大查覺該考試有舞弊情事，Ｇ○○
        於八十七年八月七日複試時則未通過。
      3.Ｉ○○（原名黃永文，於八十七年九月十日更名）於本件行為時係台北市政
        府警察局大安分局警備隊警員（於八十七年八月十三日被免職），庚○○於
        本件行為時係台北市政府警察局大安分局第二組警員（於八十七年八月十三
        日被免職），均為依據法令從事公務之人員；二人因自巳○○處得知原在台
        北市政府警察局大安分局服務之Ｂ○○有門路可考上警大，經向Ｂ○○確認
        ；Ｂ○○因之前已據Ｒ○○明確告知警大電算中心主任宙○○有後門可走，
        而此管道之上手僅向每名考生收取八十萬元之賄款，乃基於詐欺取財及幫助
        對於依據法令從事公務之人員，關於違背職務之行為期約與交付賄賂之概括
        之犯意，佯稱行賄價碼為每人九十萬元後，Ｉ○○及庚○○二人因之陷於錯
        誤（超過應付宙○○賄款部分），基於對於依據法令從事公務之人員，關於
        違背職務之行為期約與交付賄賂之犯意（應付宙○○賄款部分）而決定行賄
        ，並各準備九十萬元，於同年四月間某日駕車至警大找Ｂ○○；且渠二人為
        求慎重起見，要求Ｂ○○引見上手，Ｂ○○即安排Ｉ○○及庚○○二人與Ｒ
        ○○在學生宿舍（警光樓）洽談，經確認此行賄管道無誤後，Ｉ○○、庚○
        ○旋分別與Ｂ○○共同基於對於違背職務之行為交付賄賂之犯意，偕同Ｒ○
        ○四人一同至停車場內，由Ｉ○○、庚○○二人在其車內各取出現金九十萬
        元及個人資料交付予與宙○○本有基於對於違背職務之行為要求賄賂及變造
        公文書之犯意聯絡之Ｒ○○收受，Ｒ○○則在Ｉ○○、庚○○二人離去後，
        在寢室內拿出二十萬元之款項（即超過八十萬元賄款之餘數）歸還予Ｂ○○
        ，並將所餘之一百六十萬元轉交予宙○○。嗣經八十七年七月十日、十一日
        考試，Ｉ○○、庚○○二人果然均順利通過初試，惟因警大查覺該考試有舞
        弊情事，Ｉ○○、庚○○於八十七年八月七日複試時則均未通過。
      4.Ｊ○○（業經原審判處有期徒刑一年四月，褫奪公權三年，緩刑三年確定；
        於八十七年八月十三日被免職）於本件行為時係台北市政府警察局大同分局
        偵查員，為依據法令從事公務之人員；因於八十七年四月初至警大拜訪正在
        警大二技班就讀之警專十期同學Ｂ○○，並要Ｂ○○代為探詢有無門路可以
        考上警大，Ｂ○○仍承前詐欺取財及對於依據法令從事公務之人員，關於違
        背職務之行為期約與交付賄賂之概括之犯意，向Ｊ○○表示其有門路可考上
        警大，並佯稱若準備一百二十萬元就保證考得上等語，Ｊ○○則答稱待其考
        慮後再行回覆。嗣Ｂ○○以電話詢問Ｊ○○之意願，Ｊ○○向Ｂ○○答稱其
        僅有能力籌得九十萬元，而要求減價為九十萬元，經Ｂ○○應允後，Ｊ○○
        因之陷於錯誤（超過應付宙○○賄款部分），基於對於依據法令從事公務之
        人員，關於違背職務之行為期約與交付賄賂之犯意（應付宙○○賄款部分）
        決定行賄，於同年五月下旬，依約駕車至警大之停車場內與Ｂ○○會合，並
        於該處交付現金九十萬元及個人資料予Ｂ○○。Ｂ○○除詐取其中十萬元外
        ，旋與Ｊ○○共同基於對於違背職務之行為交付賄賂之犯意，由Ｂ○○回至
        寢室後，將其餘之八十萬元交付予與宙○○本有基於對於違背職務之行為要
        求賄賂及變造公文書之犯意聯絡Ｒ○○收受，再由Ｒ○○轉交予宙○○收受
        。嗣經八十七年七月十日、十一日考試，Ｊ○○果然順利通過初試，惟因警
        大查覺該考試有舞弊情事，Ｊ○○於八十七年八月七日複試時則未通過。
      5.丁○○於本件行為時係台北市政府警察局大安分局臥龍街派出所警員，為依
        據法令從事公務之人員（於八十七年八月十三日被免職）因於八十七年五月
        間，自其好友巳○○處得知Ｂ○○有前揭之行賄管道，遂要巳○○詢問Ｂ○
        ○是否尚有名額，Ｂ○○承前詐欺取財及幫助對於依據法令從事公務之人員
        ，關於違背職務之行為期約與交付賄賂之概括之犯意，佯稱因考期甚近，需
        賄款一百萬元始可等語，嗣經巳○○轉知丁○○後，丁○○、巳○○因之陷
        於錯誤（超過應付宙○○賄款部分），基於對於依據法令從事公務之人員，
        關於違背職務之行為期約與交付賄賂之犯意（應付宙○○賄款部分）而決定
        行賄，其後巳○○與丁○○二人依約與Ｂ○○在警大之第四停車場內會合交
        款，巳○○與丁○○二人即在車內書寫其等之個人資料，並連同巳○○攜帶
        之四十萬元（公訴人認巳○○當時係攜帶八十萬元）、丁○○攜帶一百萬元
        共計一百四十萬元交予Ｂ○○，巳○○不足部分請Ｂ○○代墊，巳○○、丁
        ○○旋分別與Ｂ○○共同基於對於違背職務之行為交付賄賂之犯意，推由Ｂ
        ○○出面行賄，Ｂ○○回至到寢室後，旋向Ｒ○○借款二十萬元，將其向巳
        ○○、丁○○收得之一百四十萬元代墊補齊至一百六十萬元，當作洪、吳二
        人之賄款後（此際Ｂ○○就丁○○部分已從中詐得二十萬元，充作代墊巳○
        ○賄款之一部，並就巳○○部分從中詐得二十萬元債權之不法利益），連同
        巳○○、丁○○之個人資料交付予與宙○○本有基於對於違背職務之行為要
        求賄賂及變造公文書犯意聯絡之Ｒ○○收受，由Ｒ○○轉交予宙○○收受，
        嗣經八十七年七月十日、十一日考試，巳○○果然順利通過初試，而丁○○
        未通過初試，惟因警大查覺該考試有舞弊情事，巳○○於八十七年八月七日
        複試時則均未通過。
    (二)Ｂ○○除自行尋找前揭欲報考警大二技班之考生外，並將此訊息告知其警大二
      技班第六十四期同班同學Ｈ○○（Ｈ○○關於警大八十七年度二技班仲介同案
      被告部分，公訴人認其涉犯貪污治罪條例第十一條第一項之交付賄賂罪、刑法
      第二百十一條之變造公文書罪嫌部分，而未就其共同對於違背職務之行為收受
      賄賂罪提起公訴；嗣經原審認其所為，應係與Ｂ○○透過Ｒ○○而與宙○○共
      犯貪污治罪條例第四條第一項第五款之對於違背職務之行為收受賄賂罪，而非
      犯同條例第十一條第一項之行賄罪；且此部分與公訴人起訴認Ｈ○○所犯為同
      條例第十一條第一項行賄罪之基本事實不一，自屬無從變更檢察官所引應適用
      之法條；而就被告Ｈ○○此部分所為予以諭知無罪，並敘明俟判決確定後，另
      行移送台灣桃園地方法院檢察署檢察官偵辦云云；再經本院更審前判決駁回上
      訴後，未據檢察官上訴，該部分已然確定）；而Ｈ○○因於八十六年度係行賄
      進入警大二技班（詳如前述），已然知悉警大電算中心主任宙○○有後門可走
      ，而宙○○僅向每名考生收取八十萬元之賄款，且因有同事徐銘鴻等人欲報考
      警大八十七年度二技班，遂萌生不法所有之意圖，與Ｂ○○共同基於詐欺取財
      （超過應付宙○○賄款部分）及對於依據法令從事公務之人員，關於違背職務
      之行為期約與交付賄賂（應付Ｒ○○、宙○○賄款部分）之概括之犯意，連續
      為下列行為：
      1.蔡博元（業經原審判處有期徒刑一年四月，褫奪公權三年，緩刑三年確定；
        ，於八十七年八月十三日被免職）於本件行為時係內政部警政署保安警察第
        一總隊第一大隊隊員，借調至警專學生隊擔任事務員；徐銘鴻（業經原審判
        有期徒刑一年四月，褫奪公權三年，緩刑三年確定；於八十七年八月十三日
        被免職）於本件行為時係內政部警政署保安警察第一總隊第一大隊隊員；魏
        志原（業經原審判處有期徒刑一年四月，褫奪公權三年，緩刑三年確定；於
        八十七年八月十三日被免職）本件行為時係內政部警政署保安警察第一總隊
        第一大隊隊員，借調至警專擔任教育班長；賴文良（業經原審判處有期徒刑
        一年十月，褫奪公權四年，緩刑三年確定；於八十七年八月十三日被免職）
        於本件行為時係內政部警政署保安警察第一總隊第一大隊隊員，均為依據法
        令從事公務之人員。蔡博元因於八十七年六月中旬，自其昔日之警專同事Ｈ
        ○○處得知有行賄之管道可以通過警大考試，蔡博元乃將此情形告知亦是警
        專同事之徐銘鴻、魏志原，及其昔日同在保一總隊任職之同事賴文良，渠等
        四人旋即經由Ｈ○○之安排，於八十七年六月二十日左右，至警大樂群軒與
        Ｂ○○見面。而Ｈ○○因於八十六年度係行賄進入警大二技班，已然知悉警
        大電算中心主任宙○○有後門可走，而宙○○僅向每名考生收取八十萬元之
        賄款，因不欲其賺取差價之事實為前開四人知悉，乃與Ｂ○○二人共同基於
        詐欺取財及幫助對於依據法令從事公務之人員，關於違背職務之行為期約與
        交付賄賂之概括之犯意，遂推由Ｂ○○出面向前開四人佯稱：欲由此管道行
        賄者，每人需賄款一百三十五萬元等語；經該四人答稱尚須考慮，若有意願
        會再透過Ｈ○○與Ｂ○○聯絡。嗣後四人經考慮後，因之陷於錯誤（超過應
        付宙○○賄款部分），基於對於依據法令從事公務之人員，關於違背職務之
        行為期約與交付賄賂之犯意（應付宙○○賄款部分）而決定行賄；遂透過Ｈ
        ○○向Ｂ○○表明意願，Ｈ○○即將前揭四人之年籍資料及服務單位等資料
        交予Ｂ○○；迄同年六月二十七日警大畢業典禮結束後，蔡博元、徐銘鴻、
        魏志原及賴文良等四人又經Ｈ○○之安排與Ｂ○○在樂群軒見面，並與Ｂ○
        ○至樂群軒樓上之停車場交付賄款，Ｈ○○則留在樂群軒內等候；四人至停
        車場後，蔡博元私下告知Ｂ○○因手頭不便，僅攜帶四十萬元，能否減價，
        經向Ｂ○○討價還價後，Ｂ○○應允僅實際收取其一百萬元，並告稱另六十
        萬元之餘款俟嗣後再行補交後，蔡博元乃將所攜帶之四十萬元交付予Ｂ○○
        （餘款六十萬元如何交付詳後述彭志豪部分事實欄所敘）；而徐銘鴻、魏志
        原二人則各交付現金一百三十五萬元（Ｂ○○共計收得三百十萬元）；賴文
        良則告之Ｂ○○其尚未將賄款備妥故暫不交款等語。Ｂ○○、Ｈ○○分別與
        蔡博元、徐銘鴻、魏志原共同基於對於違背職務之行為交付賄賂之犯意，推
        由Ｂ○○回至到寢室後，將其中之二百四十萬元（作為蔡博元、徐銘鴻、魏
        志原三人各八十萬元之賄款）及蔡博元、徐銘鴻、魏志原之個人資料交付予
        與宙○○本有基於對於違背職務之行為要求賄賂及變造公文書犯意聯絡之Ｒ
        ○○收受，由其轉交予宙○○。且因蔡博元、徐銘鴻、魏志原係Ｈ○○所仲
        介；故Ｂ○○將所餘之七十萬元抽取二十萬元，剩餘之五十萬元則交付予Ｈ
        ○○收受。逾三日，賴文良再經Ｈ○○之安排，與Ｂ○○在保一總隊之游泳
        池辦公室內會面後，再前往保一總隊大門外之停車場內，由賴文良自其車內
        取出現金一百三十五萬元及其基本資料予Ｂ○○收受後離去；因該賴文良亦
        係Ｈ○○所仲介，故Ｂ○○僅自該款中取出九十萬元，將剩餘之四十五萬元
        交由Ｈ○○收受。Ｂ○○、Ｈ○○與賴文良旋共同基於對於違背職務之行為
        交付賄賂之犯意聯絡，由Ｂ○○與當時人在台中市警察局實習之Ｒ○○聯絡
        交款事宜後，自台北搭飛機至台中水湳機場與Ｒ○○會合，將其中之八十萬
        元交付予與宙○○本有基於對於違背職務之行為要求賄賂及變造公文書犯意
        聯絡之Ｒ○○收受後轉交予宙○○收受；其餘十萬元則由Ｂ○○從中詐欺取
        得。
      2.彭志豪（業經原審判處有期徒刑一年四月，褫奪公權三年，緩刑三年確定；
        於八十七年八月十三日被免職）於本件行為時係內政部警政署保安警察第一
        總隊第一大隊隊員，借調至警專擔任事務員，為依據法令從事公務之人員，
        。其與Ｈ○○前曾係警專同事，於八十七年六月底，知悉Ｈ○○有管道可讓
        其考上警大八十七年度二技班，而向Ｈ○○表示欲行賄；Ｈ○○承前與Ｂ○
        ○共同詐欺取財及幫助對於依據法令從事公務之人員，關於違背職務之行為
        期約與交付賄賂之概括之犯意，向之佯稱每人須付一百三十五萬元。彭志豪
        因之陷於錯誤（超過應付宙○○賄款部分），基於對於依據法令從事公務之
        人員，關於違背職務之行為期約與交付賄賂之犯意（應付宙○○賄款部分）
        而決定行賄。適蔡博元尚有餘款六十萬元尚未交付，彭志豪與蔡博元二人即
        經Ｈ○○之安排，由蔡博元搭載彭志豪一同至位於台北市○○區○○路之保
        一總隊前與Ｂ○○會合，見面後並與Ｈ○○、Ｂ○○二人一同至台北市天母
        附近用餐。餐畢後，彭志豪坐上Ｂ○○之自用小客車，在車上將現金一百三
        十五萬元與其個人資料交付予Ｂ○○收受，而蔡博元亦將其前尚未交付之賄
        款六十萬元交予Ｂ○○收受。嗣四人一同回至保一總隊後，彭志豪與蔡博元
        即先離去。因彭志豪、蔡博元均係Ｈ○○所仲介，故Ｂ○○僅自彭志豪交付
        之一百三十五萬元中取出九十萬元，將剩餘之四十五萬元交由Ｈ○○收受；
        並將蔡博元交付之六十萬元交付予Ｈ○○收受。Ｂ○○、Ｈ○○與彭志豪旋
        共同基於對於違背職務之行為交付賄賂之犯意聯絡，推由Ｂ○○於翌日自台
        北搭飛機至台中水湳機場，將彭志豪所交付款項中之八十萬元交付予與宙○
        ○本有基於對於違背職務之行為要求賄賂及變造公文書犯意聯絡之Ｒ○○轉
        交予宙○○收受，其餘十萬元則由Ｂ○○從中詐欺取得。
      3.李志恆（業經原審判處有期徒刑一年四月，褫奪公權三年，緩刑三年確定；
        於八十七年八月十三日被免職）於本件行為時於本件行為時係內政部警政署
        保安警察第一總隊第一大隊隊員，借調至警專擔任代理區隊長，為依據法令
        從事公務之人員。其與Ｈ○○前曾係警專同事，於八十七年五、六月間曾透
        過Ｈ○○之安排與Ｂ○○見面，得知Ｂ○○有前揭行賄管道，向Ｂ○○詢問
        ；Ｂ○○與Ｈ○○乃承前共同詐欺取財及幫助對於依據法令從事公務之人員
        ，關於違背職務之行為期約與交付賄賂之概括之犯意，推由Ｂ○○向李志恆
        佯稱每人須付一百三十五萬元；李志恆因之陷於錯誤（超過應付宙○○賄款
        部分），基於對於依據法令從事公務之人員，關於違背職務之行為期約與交
        付賄賂之犯意（應付宙○○賄款部分）而決定行賄；旋經Ｈ○○之安排，在
        台北市大安森林公園旁交付現金一百三十五萬元賄款及個人資料予Ｂ○○收
        受。因李志恆係Ｈ○○所仲介，故Ｂ○○僅將李志恆交付之一百三十五萬元
        中取出九十萬元，而將剩餘之四十五萬元交由Ｈ○○收受。Ｂ○○、Ｈ○○
        與李志恆三人旋共同基於對於違背職務之行為交付賄賂之犯意聯絡，推由Ｂ
        ○○於翌日自台北搭飛機至台中水湳機場，將李志恆所交付款項中之八十萬
        元交付予與宙○○本有基於對於違背職務之行為要求賄賂及變造公文書犯意
        聯絡之Ｒ○○轉交予宙○○收受，其餘十萬元則由Ｂ○○從中詐欺取得。
      4.嗣經八十七年七月十日、十一日考試，徐銘鴻、魏志原、賴文良、蔡博元、
        彭志豪、李志恆等六人果然均順利通過初試，惟因警大查覺該考試有舞弊情
        事，徐銘鴻等六人於八十七年八月七日複試時則均未通過。
  四宙○○透過Ｒ○○經由乙○○轉仲介部分：
    乙○○（關於乙○○被訴於警大八十七年度二技班考試時，仲介考生，涉犯收受
    賄賂罪嫌部分，經本院更審前判決認此部分尚不能認定乙○○與宙○○、Ｒ○○
    有共同收受賄賂之犯意聯絡，諭知乙○○無罪之判決。另敘明：該物分乙○○雖
    與行賄者共同涉有貪污治罪條例第十一條第一項之行賄犯行，惟該部分犯行並未
    經起訴，本院不能予以審理犯行；且行賄與收受賄賂，乃截然不同之事，二者基
    本事實並非同一，本院亦無從逕行變更檢察官起訴法條予以審理，應由檢察官另
    行偵查處理；嗣本院更審前判決後未據檢察官上訴，該部分已然確定）係警大二
    技班學生，且原係台中市警察局警員，與Ｒ○○為同學及同事關係，私交甚篤。
    某日，經Ｒ○○告知：警大二技班可以用金錢購買等語。乙○○得悉後，竟基於
    對於依據法令從事公務之人員，關於違背職務之行為期約與交付賄賂之概括之犯
    意，連續為下列行為：
    (一)丑○○於本件行為時係台南縣警察局保安警察隊隊本部隊員，為依據法令從事
      公務之人員（於八十七年八月十三日被免職）。於八十七年五月上旬，因由乙
      ○○處得知有特殊管道可以考上警大八十七年度二技班，但每人須一百萬元。
      丑○○聞訊後，雖亟欲循該管道以求通過考試，並即基於對於依據法令從事公
      務之人員，關於違背職務之行為期約與交付賄賂之犯意而決意行賄，惟因其手
      邊一時無足夠之現款，竟先基於為自己不法所有之意圖，向同係台南縣警察局
      同事且亦擬報考之陳志賢（經原審判處有期徒刑一年六月，褫奪公權三年，緩
      刑三年確定）詐稱：伊有門路可考上警大八十七年度二技班，惟每人須二百萬
      元云云，使陳志賢誤信該行賄管道之價碼係每人二百萬元。嗣因陳志賢告以無
      法籌得全部款項，丑○○遂又向陳志賢佯稱：伊可先代為籌得一百萬元，其只
      需再準備另一百萬元即可等語；使陳志賢信以為真，誤以丑○○確已為其籌款
      一百萬元，而盡力去措籌其餘之款項。迄同年五月中旬，丑○○再向陳志賢誑
      稱：伊已與乙○○約定於五月十六日交付伊個人所需之二百萬元及伊為陳志賢
      籌得之一百萬元，並催促陳志賢儘速籌措另外之一百萬元現款云云；因陳志賢
      亟思考上警大二技班，乃基於對於依據法令從事公務之人員，關於違背職務之
      行為期約與交付賄賂之犯意，並陷於錯誤（超過應付Ｒ○○、宙○○賄款部分
      ）而決定行賄。旋陳志賢除於當日在其位於台南縣新營市○○○街一八九巷二
      十弄二號住處，簽發票據號碼為三四六五七七號、到期日為八十七年十月三十
      一日、面額為一百萬元之本票一張，交付予丑○○作為日後償還其代墊款項之
      依據並影印一份自行留存外；陳志賢復因丑○○之催促，於八十七年五月二十
      二日提領其所籌得之九十五萬元，在不詳地點交付予丑○○，並請丑○○為伊
      代墊不足之五萬元。丑○○於收得陳志賢上開款項並將之湊足一百萬元後，即
      連同其本身之一百萬元及其個人與陳志賢之人事資料，於不詳時地交付予乙○
      ○；其後丑○○、陳志賢與乙○○三人共同基於對於違背職務之行為交付賄賂
      之犯意聯絡，推由乙○○於不詳時間在警大內，將該款項全數交付予與宙○○
      本有基於對於違背職務之行為要求賄賂及變造公文書犯意聯絡之Ｒ○○，再轉
      交予宙○○收受。嗣經八十七年七月十日、十一日考試，丑○○與陳志賢二人
      果然均順利通過初試，惟因警大查覺該考試有舞弊情事，渠二人於八十七年八
      月七日複試時則均未通過。
    (二)未○○於本件行為時係台中市警察局第一分局大誠派出所警員；宇○○於本件
      行為時係台中市警察局刑事警察隊第一組偵查員；Ｕ○○於本件行為時係內政
      部警政署保安警察第四總隊第一大隊隊員，均為依據法令從事公務之人員（三
      人均於八十七年八月十三日被免職）。緣未○○、宇○○、Ｕ○○三人於八十
      七年間，均報考警大二技班，因得悉當時為台中市警察局第一分局第三組警員
      乙○○有行賄管道可以通過該項考試，乃各基於對於依據法令從事公務之人員
      ，關於違背職務之行為為行求、期約與交付賄賂之犯意而決意行賄；而於當年
      警大放暑假前之不詳時地，分別交付一百萬元予基於幫助其等三人行賄犯意之
      乙○○；旋乙○○與未○○、宇○○、Ｕ○○三人與乙○○共同基於對於違背
      職務之行為交付賄賂之犯意聯絡，推由乙○○於不詳時間在警大內，全數交付
      予與宙○○本有基於對於違背職務之行為要求賄賂及變造公文書犯意聯絡之Ｒ
      ○○，再轉交宙○○收受。嗣經於八十七年七月十日、十一日考試，未○○、
      宇○○、Ｕ○○三人果然均順利通過初試，惟因警大查覺該考試有舞弊情事，
      未○○等三人於八十七年八月七日複試時則均未通過。
  五宙○○透過王俊傑仲介部分：
    黃瑞煌（業經原審判處有期徒刑一年六月，褫奪公權三年，緩刑三年確定；於八
    十七年八月十三日被免職）於本件行為時係台中市警察局刑事警察隊中一分局偵
    查員，為依據法令從事公務之人員；王俊傑（已由本院另案判決）於八十六年七
    月間，因受分發至台中市警察局第一分局刑事組實習，而與黃瑞煌相識。於八十
    七年五月間，王俊傑因其舅舅宙○○曾告知將再以電腦為考生更改成績之方式讓
    考生得以順利通過考試，而每名考生僅收取八十萬元之賄款，且要王俊傑再找尋
    是否有報考警大二技班之考生，王俊傑遂與宙○○共同基於對於違背職務之行為
    要求賄賂之犯意聯絡，向黃瑞煌告知有此管道，且行賄價碼為每人八十萬元，黃
    瑞煌因手頭不便而有所猶豫，王俊傑見狀乃告知黃瑞煌可多拉幾名考生，再將每
    人行賄價碼提高為一百萬元，則黃瑞煌需支付之賄款即可少一點，黃瑞煌因而基
    於對於依據法令從事公務之人員，關於違背職務之行為期約與交付交付賄賂之犯
    意而決意行賄，且為減輕其自己之負擔，復基於為自己不法所有之意圖，向其警
    專專修班第七期之同學胡崇銘（業經原審判處有期徒刑一年四月，褫奪公權三年
    ，緩刑三年確定；於本件行為時係台中縣警察局刑事警察隊豐原分局偵查員，為
    依據法令從事公務之人員，於八十七年八月十三日被免職）及張榕（為依據法令
    從事公務之人員，業於偵查中向台灣桃園地方法院檢察署檢察官自首，經該署檢
    察官為不起訴處分）告稱有此管道，惟每一人所需賄款為一百萬元，要渠二人考
    慮看看，而使渠等二人均陷於錯誤，認此管道每人所需之賄款確為一百萬元，嗣
    胡崇銘及張榕二人經考慮後，共同基於對於依據法令從事公務之人員，關於違背
    職務之行為期約與交付賄賂之犯意聯絡而決意行賄，並與黃瑞煌共同基於前開犯
    意之聯絡，由胡崇銘先於同年六月十七日晚間九時許，攜帶現金一百萬元至黃瑞
    煌位於台中市○○○街十七號家交付予黃瑞煌，張榕則於同年月十八日下午二時
    許，攜帶現金一百萬元至黃瑞煌所服務之辦公室內交付予黃瑞煌。黃瑞煌遂於翌
    日（即六月十九日）將前開賄款及其本身所籌得之十萬元共計二百十萬元與其自
    己、胡崇銘、張榕之個人資料攜至警大停車場內交付予王俊傑收受，並稱其自己
    部分之賄款僅能籌得如此而已，要王俊傑幫忙向上手說項，王俊傑則基於與宙○
    ○共同對於違背職務之行為收受賄賂之犯意聯絡，將該二百十萬元收下，惟仍要
    求黃瑞煌於考試前再想辦法補交二十萬元。嗣王俊傑將該賄款攜至宙○○之辦公
    室內交予宙○○收受，嗣因黃瑞煌報考資格不符未能應試，宙○○遂於同年六月
    底，將現金五十萬元交予王俊傑（因宙○○就胡崇銘、張榕部分係以每人八十萬
    元計算、就黃瑞煌部分係以五十萬元計算，總計為二百一十萬元，故就黃瑞煌部
    分退款金額為五十萬元），由王俊傑約黃瑞煌在警大附近，將該五十萬元退還，
    而黃瑞煌收得該五十萬元後，並未退還予胡崇銘及張榕每人各二十萬元，係將該
    等款項存入其位於台中市中區郵局之帳戶內。嗣經八十七年七月十日、十一日考
    試，胡崇銘、張榕二人果然均順利通過初試，惟因警大查覺該考試有舞弊情事，
    胡崇銘、張榕於八十七年八月七日複試時則均未通過，而黃瑞煌迄本案爆發後，
    始於八十七年九月十六日以匯款之方式退還胡崇銘與張榕每人各二十萬元。
  六宙○○透過玄○○仲介部分：
    玄○○曾因報考警大八十六年度二技班時，係經由行賄宙○○而通過考試（詳如
    前述），因而知悉宙○○有不正管道可以讓考生進入警大就讀，復因宙○○僅向
    每名考生收取八十萬元之賄款，至於向考生開價多少及從中賺取多少差價則由仲
    介者各憑本事，遂萌生為自己不法所有之意圖，基於詐欺取財（超過應付宙○○
    賄款部分）及對於依據法令從事公務之人員，關於違背職務之行為期約與交付賄
    賂（應付Ｒ○○、宙○○賄款部分）之犯意，於八十七年五月間，向其原服務台
    北市政府警察局刑警大隊之同事游宗照（業經原審判處有期徒刑一年六月，褫奪
    公權三年，緩刑三年確定）告稱有此特殊管道，佯稱每人需一百萬元（實際宙○
    ○每人僅索取八十萬元）。游宗照得知有此門路後，即基於對於依據法令從事公
    務之人員，關於違背職務之行為期約與交付賄賂之犯意，並陷於錯誤（超過應付
    宙○○賄款部分）而決定行賄；而於同年六月中旬，在警大大門口交付現金一百
    萬元及其個人資料予玄○○收受。玄○○旋與游宗照共同基於對於違背職務之行
    為交付賄賂之犯意，推由玄○○與宙○○聯絡後，約於台北市來來大飯店門口見
    面；屆時僅將其中之八十萬元及游宗照之個人資料交付予宙○○收受，而從中詐
    取差額二十萬元之款項。嗣經八十七年七月十日、十一日考試，游宗照果然順利
    通過初試，惟因警大查覺該考試有舞弊情事，游宗照於八十七年八月七日複試時
    則未通過（公訴意旨認玄○○仲介考生游宗照，涉嫌與宙○○共同對於違背職務
    之行為收受賄賂部分，另經本院為無罪之判決，詳如後述）。
  七考生直接向宙○○行賄部分：
    (一)郭文吉（業經原審判處有期徒刑一年四月，褫奪公權三年，緩刑三年確定）於
      本件行為時係台北縣警察局汐止分局洪內派出所員警，為依據法令從事公務之
      人員（嗣於八十七年八月十三日被免職）。於八十七年三月初，曾與其轄區內
      民眾郭秀媚聚餐，經介紹而認識郭秀媚之密友宙○○；席間宙○○對郭文吉告
      以：要考上警大二技班其有辦法，但要準備七十萬元等語；郭文吉幾經考慮後
      ，基於對於依據法令從事公務之人員，關於違背職務之行為期約與交付賄賂之
      犯意而決意行賄；迄三月底，郭文吉約宙○○在台北縣汐止鎮○○路附近之道
      路旁，將現金七十萬元及個人資料交予宙○○收受，嗣經八十七年七月十日、
      十一日考試，郭文吉果然順利通過初試，惟因警大查覺該考試有舞弊情事，郭
      文吉於八十七年八月七日複試時則未通過。
    (二)田祚榮（業經原審判處有期徒刑一年四月，褫奪公權三年，緩刑三年確定）於
      本件行為時係內政部警政署雪霸國家公園警察隊隊員，為依據法令從事公務之
      人員（嗣於八十七年八月十三日被免職）；於八十六年初，曾因宙○○至其服
      務之單位訪友，因而結識宙○○，其後田祚榮得知宙○○有特殊管道可使考生
      考上警大二技班，遂基於對於依據法令從事公務之人員，關於違背職務之行為
      行求賄賂之概括犯意，而於八十七年六月間，在警大附近之醉鴛鴦平價海產店
      內向宙○○探詢行賄事宜，經宙○○告知行賄之代價為每人八十萬元後，田祚
      榮遂基於對於依據法令從事公務之人員，關於違背職務之行為期約與交付賄賂
      之犯意而決意行賄；惟因當時僅隨身攜帶四十萬元，故除將該四十萬元及其之
      個人資料交予宙○○收受外，另約定於一星期後，在前開海產店內會面，再補
      交不足之四十萬元；屆期田祚榮果依約到達該處，將不足之四十萬元交付予宙
      ○○收受。嗣經八十七年七月十日、十一日考試，田祚榮果然順利通過初試，
      惟因警大查覺該考試有舞弊情事，田祚榮於八十七年八月七日複試時則未通過
      。
    (三)張朝淳（業經原審判處有期徒刑一年四月，褫奪公權三年，緩刑三年確定）於
      本件行為時係內政部警政署國道公路警察局第三警察隊偵查員，為依據法令從
      事公務之人員（於八十七年八月十三日被免職）；於八十七年七月九日警大二
      技班考試前，與其警專第四期同學田祚榮在長庚醫院對面之加油站前相約見面
      ，其間張朝淳談及極有意願就讀警大二技班；因田祚榮已以前揭方式行賄宙○
      ○，遂告知張朝淳其行賄之始末，並表示以此管道約需準備一百萬元，要張朝
      淳考慮是否欲以此方式行賄。翌（十）日，渠二人均於台北市龍山國小內參加
      警大二技班考試，於中午休息時，張朝淳決定透過此管道進入警大就讀，遂與
      田祚榮共同基於對於依據法令從事公務之人員，關於違背職務之行為行求賄賂
      之犯意聯絡，田祚榮並承前揭對於宙○○行賄之概括犯意，由田祚榮聯絡宙○
      ○有關行賄之事宜，經宙○○告知僅需賄款八十萬元，並要渠等將錢準備好後
      再聯絡，再經田祚榮將此情轉告張朝淳。嗣於同日傍晚五時許，田祚榮再聯絡
      宙○○，並約定在台北市○○路與辛亥路口見面。屆期田祚榮與張朝淳二人依
      約前往該處；俟宙○○開車前來後，田祚榮與張朝淳二人即坐上宙○○之自用
      小客車內，由張朝淳將裝有賄款八十萬元及張朝淳個人資料之袋子交付予宙○
      ○收受後，二人即下車離去。不久，田祚榮收到宙○○之來電，要其將張朝淳
      之准考證號碼撥入宙○○之呼叫器內，以方便作業，田祚榮旋即又依宙○○指
      示辦理。嗣經八十七年七月十日、十一日考試，張朝淳果然順利通過初試，惟
      因警大查覺該考試有舞弊情事，張朝淳於八十七年八月七日複試時則未通過。
    (四)張耿偉、蔡靜媺部分：
      張耿榮（於台灣桃園地方法院檢察署檢察官偵查時自首，經該署檢察官為不起
      訴處分確定）原係國道公路警察局警員；張耿偉（經原審判處有期徒刑一年六
      月，褫奪公權三年，緩刑三年確定；於八十七年八月十三日被免職），於本件
      行為時係內政部警政署國道公路警察局第三警察隊隊員；蔡靜媺（經原審判處
      有期徒刑一年六月，褫奪公權三年，緩刑三年確定；於八十七年八月十三日被
      免職）於本件行為時係內政部警政署國道公路警察局第三警察隊隊員，均為依
      據法令從事公務之人員。張耿榮原係警大八十六年度二技班學生，與宙○○在
      警大時即因授課而相識；至八十七年七月初，復因宙○○有交通違規罰單，相
      約於同年月九日在香榭飯店內洽談；席間，宙○○得知張耿榮之四哥張耿偉、
      四嫂蔡靜媺二人均有參加警大八十七年度二技班考試，乃基於對於違背職務之
      行為要求賄賂之犯意，告知若要考上警大其有門路，只要拿出八十萬元即可處
      理；幾經討價還價結果，雙方約定以七十萬元為代價。張耿榮於當日返家後，
      即將此情轉告張耿偉、蔡靜媺夫婦，經三人商量後，張耿偉、蔡靜媺二人雖自
      認實力不錯，惟仍恐若不經此管道行賄，可能被其他行賄者擠出榜外，為求得
      以順利上榜，三人乃共同基於對於依據法令從事公務之人員，關於違背職務之
      行為期約與交付賄賂之犯意聯絡，由張耿榮出資二十萬元，所餘之五十萬元則
      由張耿偉從蔡靜媺之金融機構帳戶內提領（即自八十七年七月九日起，每日提
      領十萬元，至七月十三日止，共計五十萬元）之應，並推由張耿榮處理行賄事
      宜。其後，宙○○於八十七年七月十三日打電話聯絡當時人在台南市之張耿榮
      ，詢問其賄款是否已然備妥，經張耿榮答稱已準備妥當，宙○○即要張耿榮當
      晚搭機至台北會合；張耿榮遂與張耿偉一同搭機北上。到達台北後，推由張耿
      榮一人在台北市中國國民黨台北市黨部對面之某餐廳內將現款七十萬元及張耿
      偉、蔡靜媺之個人資料交付予宙○○收受；張耿偉則在該餐廳附近徘徊，未一
      同進入。嗣於初試成績放榜時，張耿偉、蔡靜媺二人果然均順利通過初試，惟
      因警大查覺該次考試有舞弊情事，張耿偉、蔡靜媺於八十七年八月七日之複試
      時均未通過。
    (五)Ｅ○○於本件行為時係內政部警政署保安警察第一總隊第七大隊隊員，為依據
      法令從事公務之人員（其後於八十七年八月十三日被免職）；因有報考八十七
      學年度警大二技班考試，乃基於對於依據法令從事公務之人員，關於違背職務
      之行為期約與交付賄賂之犯意，而於八十七年六月間，在不詳地點，交付八十
      萬元及個人資料予宙○○收受。嗣經八十七年七月十日、十一日考試，果然順
      利通過初試，惟因警大查覺該考試有舞弊情事，Ｅ○○於八十七年八月七日複
      試時則未通過。
  八宙○○無償直接圖利考生部分：
    (一)黃永俊、施紹良、涂東榮、孫玉成、藍維德、李世宇、簡文杰、蔡宏宜、許家
      銘、楊元益（有關黃永俊等十人所涉行賄罪嫌及變造公文書罪嫌，均經原審判
      決無罪，並由本院更審前判決駁回檢察官之上訴而確定）部分：
      宙○○在警大八十七年度二技班考試，於八十七年七月十日、十一日初試後，
      依前揭貳之二所述之方式，為黃永俊等十人竄改分數舞弊，而對於其主管之事
      務，直接圖利黃永俊等十人，使其等得以順利通過考試，並進入警大二技班就
      讀。
    (二)陳靜怡、陳士凱、陳士文、林暉洋、陳卉凌（有關陳靜怡等五人所涉行賄罪嫌
      及變造公文書罪嫌，均經本院更審前判決無罪確定）部分：
      宙○○在警大八十七年度大學部考試，於八十七年七月十日、十一日初試後，
      依前揭貳之二所述之方式為陳靜怡等五人竄改分數舞弊，而對於其主管之事務
      ，直接圖利陳靜怡等五人，使其等得以順利通過考試，並進入警大大學部就讀
      。
陸、宙○○所得賄款金額詳如附表一至附表五所示。
柒、嗣因警大於前揭考試後，接獲檢舉指稱該校八十七年度二技班、大學部招生考試
    有舞弊情事，遂由該校謝瑞智校長於八十七年八月六日向內政部警政署刑事警察
    局告發，經內政部警政署刑事警察局成立專案小組，並報請台灣桃園地方法院檢
    察署指派檢察官指揮偵辦。旋於八十七年八月十日上午十一時四十分許，在台北
    市○○路三七七巷十二號郭秀媚所經營之公司內，將宙○○逕行拘提到案，並擴
    大追查，始查知宙○○於警大八十六年度之二技班及專修班招生考試亦有舞弊情
    事。
捌、案經內政部警政署刑事警察局報請臺灣桃園地方法院檢察署檢察官偵辦，及由同
    署檢察官自動檢舉偵查起訴。
    理  由
壹、宙○○部分：
  一訊之上訴人即被告宙○○矢口否認有任何犯行，辯稱：舞弊方法並不存在，那是
    警察偽造的，與伊無關；伊八十七年七月九日被免職後就搬離辦公室，謝瑞智的
    自由時報的投書亦是如此說明；（行賄）名單是警察刑求叫伊簽名的，扣案的筆
    記型電腦不是伊的，勘驗的時候，桌上型電腦是一面漆黑，無法開機；伊不認識
    起訴書所記載的行賄被告Ｈ○○、李文忠、張耿偉、蔡靜媺、癸○○、地○○、
    Ｌ○○、午○○等人；本案是Ｒ○○、Ｍ○○的詐騙行為，與伊無關；Ｂ○○沒
    有交錢給伊，Ｒ○○所言亦不對；伊於警訊及檢察官偵訊時會承認有舞弊情事，
    是因遭刑事警察局人員刑求所致，伊並無起訴書記載之事實云云。惟查：
    (一)被告宙○○關於收受賄賂之自白：
      1.自八十七年八月十日被拘提到案後，於八十七年八月十一日凌晨一時三十分
        起之警訊中即供陳：（問：你是否坦承收賄？）有；（你從何時開始有接受
        賄賂之行為？金額大約多少？）從今（八七）年四月開始；金額不定，是由
        別人轉手過來，大概每名三十至七十萬不等；鄭祥麟、玄○○、Ｍ○○等人
        ；我先設定好一個程式附著跟著主啟式（ＣＯＮＴ九三二一）啟動，並於報
        名手續完成後，我再將相關考生准考證輸入該程式中，於（八十七年）七月
        二十四日凌晨當ＣＯＮＴ九三二一程式運算各科成績時，相關學生之各科成
        績會自動調整達到錄取標準；當我設計此程式完成，就聽到警察大學校長要
        換掉我電算中心主任的風聲，原本作罷不做了，並欲將金錢退還，但受Ｒ○
        ○等轉手人拜託，又於七月九日遭校長解除主任職務，並交待要和新主任將
        閱卷工作完成，該案又責任重大，心懷不甘一時失察才鑄成大錯（見偵字第
        一二０二九號卷第一宗第十頁背面、第十一頁）。同日由檢察官複訊時供陳
        ：有，從今年八十七年四月間起向約十一名考生每人收取三十萬至七十萬元
        不等之賄賂（見偵字第一二０二九號卷第一宗第十三頁背面）。
      2.於八十七年八月十二日警訊中供陳：先由Ｒ○○開始，他帶幾個直接和我見
        面（Ｒ○○分配帶黃榮啟、曾梓卿、Ｍ○○、劉建邦、陳游介及吳順正和我
        見面），大約在八十七年三、四月左右與黃榮啟在警察大學外附近之廟宇見
        面，曾梓鄉在林口香榭飯店見面，Ｍ○○、劉建邦、陳游介、吳順正等人均
        是直接到我電算中心主任室見面的，而Ｒ○○另外又找Ｂ○○、乙○○、Ｍ
        ○○做他的下線，我學生玄○○亦有參與轉手工作；... Ｒ○○拿走每名各
        肆拾萬元；另外Ｒ○○陸續拿考生的姓名或准考證號碼及每名新臺幣參拾至
        柒拾萬元給我，我就將這些資料輸入預先設計好的程式內；... （八十六年
        警大招生中二十餘名）有陳國興、玄○○、李三民、癸○○、Ｑ○○及Ｌ○
        ○等人介紹，陳國興介紹酉○○、Ｏ○○及戊○○、亥○○、Ｐ○○、乙○
        ○、Ｈ○○、己○○、Ｆ○○、李憲德等人，李三民介紹Ｒ○○、申○○等
        人，玄○○介紹但家齊及壬○○等人，癸○○介紹子○○一人，Ｑ○○介紹
        丙○○一人，Ｌ○○介紹午○○一人，另有地○○、Ｌ○○、玄○○等人是
        直接與我接觸的；代價每名實際到我手裡大概新臺幣參拾萬至伍拾萬元（見
        偵字第一二０二九號卷第一宗第十五頁背面，第十六頁正、背面）。同日由
        檢察官複訊時供陳：（問：在偵訊中之供述及筆錄是否皆實在？）都實在；
        （問：警方有無刑求逼供？）沒有；李三明介紹Ｒ○○給我認識，之後是Ｒ
        ○○與我接觸，這部分和警訊中不一樣，另外Ｌ○○介紹午○○給我認識，
        之後是午○○與我接觸，是我剛剛在回程路上所想起來的（見偵字第一二０
        二九號卷第一宗第二十一頁背面）。
      3.於八十七年八月十二日警訊中供陳：於八十六年初陳國興到我辦公室曾問我
        有無辦法幫考生透過電腦錄取，我說可以，隔一陣子陳國興就用塑膠袋裝一
        筆錢大約一百多萬內附考生姓名及准考證號碼（見偵字第一二０二九號卷第
        一宗第二十八頁面）。同日由檢察官複訊時供陳：（問：警訊是否皆實在？
        ）均實在；（問：有否刑求？）沒有（見同上卷第三十一頁背面）。
      4.於八十七年八月十七日檢察官偵查中供陳：（提示卷附自手提電腦列印出之
        名單，問: 你有何意見？），是我輸入的；（註記「e」、「s」、「f」、
        「w」、「n」等英文字母）「e」是「even」（未定），已談妥尚未收到錢
        ；「s」是「sure」，已確定並收到錢；「f」是「flunk」，是不要的意思
        （因為他資格不符）；「w」是誤輸入，本來要輸入「e」；「n」是「naive
        」，是有提到，但尚不知道要不要云云（偵查卷第一宗第二七七頁反面）。
      5.於八十七年八月十八日警訊中供陳：（問：有關八十七年度大學部涉案考生
        陳志弘、白喬維、陳卉凌、林暉祥、黃雅鈴、陳士文、陳士凱等八人，是你
        幫忙近入警大嗎？）除了陳志弘及陳卉鈴二人外，其餘六人是我幫忙進入警
        大沒錯；大部分係由Ｒ○○介紹的（見偵字第一二０二九號卷第二宗第八十
        九頁背面）。同日由檢察官複訊時供陳：（問：警訊筆錄是否屬實？）是；
        （問：有無被刑求？）沒有（見偵字第一二０二九號卷第二宗第九十八頁背
        面）。
      6.於八十七年九月九日檢察官偵查中供陳：（八十七年八月三十一日至郭秀媚
        住處扣得之桌上型電腦內所列印之）該名單係按前在我筆記型電腦中COPY入
        軟碟後帶至郭女住處在桌上型電腦內操作，輸入陸續所得之名單，並輸入准
        考證號碼而來，依該名單有受賄款的為何人；黃榮啟、曾梓鄉、劉建邦、陳
        游介、吳順正、陳世賢（Ｒ○○交五十萬元支票給我）、郭文吉、田祚榮（
        在醉鴛鴦海產店交四十萬給我）、張朝淳（不確定）、游宗照、戌○○，其
        他的有的收錢的部分是透過Ｒ○○給的；... 黃瑞煌及胡（崇銘）、張（榕
        ）三人共繳一四０萬元，事後退黃五十萬元；... （問：玄○○幫游宗照交
        多少錢？）八十或七十萬元；... 鄭某及Ｍ○○在松山機場由鄭某交七十萬
        元給我，交錢時劉某在機場大廳，由鄭某在大門口交錢給我；... 玄○○介
        紹但家齊及壬○○在醉鴛鴦海產店，但某及林某各交五十萬元；... 李三明
        到我辦公室交Ｒ○○及申○○之名單給我，並交九十萬元給我；... （癸○
        ○）他某日我下課回辦公室時，他拿現金或七十萬元，幫他弟弟行賄（見偵
        字第一二０二九號卷第三宗第七十三頁背面至第七十六頁）。
      7.八十七年八月二十六日所據聲請狀陳明：前於偵訊筆錄中黃啟榮等人之地點
        因時間久遠，記憶有誤，黃啟榮應是在校內，曾梓卿；陳游介、吳順正應是
        在廟旁，白氏夫婦應是在校內停車場（見偵字第一二０二九號偵查卷第二宗
        第二四○頁）。
    (二)被告宙○○關於作弊方式之自白：
      1.於八十七年八月十一日警訊中供陳：我先設定好一個程式附著跟著主啟式（
        ＣＯＮＴ九三二一）啟動，並於報名手續完成後，我再將相關考生准考證輸
        入該程式中，於（八十七年）七月二十四日凌晨當ＣＯＮＴ九三二一程式運
        算各科成績時，相關學生之各科成績會自動調整達到錄取標準（見偵查卷第
        一宗第十頁背面）。
      2.於八十七年八月十二日警訊中供陳：（問：你於何時利用程式修改大學部及
        二技班成績主檔？）七月二十四日凌晨；（問：你於何時修改資績積分？第
        一次何時？第二次何時？）答：大約在第七校正以後，是顏志平向我反映積
        分錯誤之後我去修改資績分：（問：修改成績之程式名稱為何？現在何處？
        ）答：REMN為程式名稱，於七月二十四日計分完成後自動銷毀（見偵字第一
        七六五三號卷第一宗第十一頁背面）。又供陳：八十六年度修改考生分數方
        法與八十七年度一樣，利用修改分數程式俟機在電腦上修改完成，八十六年
        因考生電腦卡片一直留在電算中心很久所以修改過分數之電腦卡，我有再抽
        出將它改為與得分內容相同之答案（見偵字第一二０二九號卷第一宗第十八
        頁）。
      3.於八十七年八月十三日警訊中供陳：（ＲＥＭＮ）程式係於八十六年招生考
        試前製作的，主要流程為以亂數產生成績修改成績主檔，只需輸入准考證號
        碼即會自動產生一組成績於錄取成績之上，取代原准考證成績，這個程式執
        行期間為八十六年招生考試及八十七年招生考試，成績算妥後放榜前啟動，
        現本程式已於八十七年招生考試完畢後刪除，並未留下任何書面及電腦檔案
        （見偵字第一二０二九號卷第二十六頁背面）
      4.八十七年八月二十七日警詢中供陳：（ＲＥＭＮ）程式原本存入ＰＲＩＭＥ
        主機上，八十六年初次使用，八十七年再度使用，於八十七年時啟動系統所
        提供之自毀指令將它設定在ＲＥＭＮ程式，當成績計算完畢後自動刪除了等
        語（見偵查卷第二宗第一八六頁）。
    (三)被告宙○○警詢中之供述有無經刑求之查證：
      1.經原審傳喚證人即製作前開警訊筆錄之刑事警察局人員天○○、辛○○、Ｎ
        ○○、Ａ○○、吳東文、王順益與辰○○等人到庭均結證稱：警訊筆錄未用
        不法方法取得，均是被告宙○○自己所陳述等語（見原審卷第九宗第七三頁
        至第七七頁、第二六六頁至第二七○頁）。
      2.次查，本案於八十七年八月十一日、八月十二日、八月十八日警訊後，在檢
        察官複訊時，被告宙○○均仍坦承收賄，並供陳：警訊筆錄屬實，沒有被刑
        求等語，已如前述。而檢察官並無必要，且不可能對人犯為刑求，則為本院
        職務上所知悉。
      3.再參以：卷附經原審向台灣桃園看守所調閱被告宙○○入所時之相關資料
        即台灣桃園看守所被告健康檢查表、台灣桃園看守所新收（借提還押）收容
        人內外傷紀錄表、台灣桃園看守所衛生課病歷紀錄、台灣桃園監獄衛生科病
        歷紀錄各一份顯示，於前開台灣桃園看守所被告健康檢查表備考欄內記載「
        我（按指宙○○）無內外傷」，被告宙○○並簽名於其旁；另於台灣桃園看
        守所新收（借提還押）收容人內外傷紀錄表之有病或內傷紀錄（自述）內亦
        記載「我（按指宙○○）無內外傷」等語，此有台灣桃園看守所八十八年九
        月四日以桃所德衛字第五五五號函暨所附之前開資料在卷可憑（見原審卷第
        十宗第二○五頁至第二一○頁）。被告宙○○於八十七年八月十三日經刑
        事警察局借提訊問後返回臺灣桃園看守所時曾書立自白書明確記載「於八十
        七年八月十三日九時三十分因貪污案被刑事局提訊，偵訊中未遭刑求，並於
        同日二十二時四十五分返回」云云，亦有台灣桃園看守所九十二年一月十日
        桃所憲衛字第０九二０００００二五號函暨所附自白書附在本院卷(二)第二七
        八頁可查。則被告宙○○辯稱其於警、偵訊時係遭刑求乙節，顯與事實不符
        ，委無足採。
    (四)關於各考生所填答案卡之鑑定：
      1.扣案答案卡經原審委請中央警察大學就該等答案卡之「鉛筆墨跡」為鑑識，
        經該校就每一位考生之數張卡片中包括經塗改卡片及未經塗改卡片者，所有
        卡片均採樣；其餘同一考生之卡片均經塗改者，部分考生之所有卡片均採樣
        ，部分考生則隨機採樣，八十六學年度答案卡一○九張採樣其中之七十八張
        。而採樣時以黏有雙面碳膠之樣品座直接黏取答案卡劃有鉛筆墨跡之答案欄
        ，每一張答案卡採兩個不同題號上之答案欄。再就採得樣品以掃描電子顯微
        ＼Ｘ射線能譜分析法進行元素分析，分析時以掃瞄電子顯微鏡觀察選取含鉛
        筆碳墨之部分，畫面放大至五百倍，蒐集整個畫面之Ｘ射線訊號達一定時間
        後，進行元素辨認（定性分析），結果可測得鉛筆筆芯主要成分之一（黏土
        ）所含之矽、鋁、鎂、鈣、鉀、鐵、鈦等元素，其中同一樣品不同畫面測得
        之元素中以矽、鋁、鎂三種元素之波峰強度再現性最高。乃以內建標準樣品
        進行矽、鋁、鎂三種元素之定量分析，最後以三種元素含量總和為百分之百
        求出矽、鋁、鎂三種元素之百分含量。每一答案欄採得樣品均於鉛筆墨跡部
        分擇取三個五百倍畫面進行分析；另再分析一個無鉛筆墨跡之五百倍畫面供
        為控制樣品，以排除紙張表面成份干擾分析結果之可能性。計每一張採樣卡
        片測得六組鉛筆墨跡部分之矽、鋁、鎂三種元素百分含量之數據以為分析，
        而鑑定結果與八十六學年度答案卡有關者之結論為：考生答案卡含經塗改
        及未經塗改者，同一人所有未經塗改之答案卡鉛筆墨跡成份均相同，同一人
        所有經塗改之答案卡鉛筆墨跡成份亦均相同，但同一人經塗改與未經塗改之
        鉛筆墨跡成份均不相同。八十六年二技考生答案卡所有經採樣分析之塗改
        鉛筆墨跡係分別由兩種含不同成份筆芯之鉛筆所劃成。八十六年大學部及專
        修科考生答案卡所有經採樣分析之塗改鉛筆墨跡係由同一種成份筆芯之鉛筆
        所劃成，但與用於塗改同年二技考生答案卡之兩種鉛筆筆芯成份均不同。」
        ；以上有該校八十七年十一月二十五日（八七）校科字第八七五六三一號函
        所附鑑定書在卷可稽（偵查卷第五宗第七十六頁至第八十二頁），足見上開
        鑑定之採樣及本於專業之數據分析甚為完備詳細，而堪採取。
      2.原審再度送請警大鑑定「該校八十七年度大學部及二技班招生考試弊案成績
        異常考生答案卡成績一覽表關於成績空白原因及是否能鑑定扣案答案卡確實
        之更改題號」乙節，雖據該校函覆略以：「另有關本校是否可明確鑑定扣案
        答案卡（八十六學年度二技及專修科招生考試）之更改題號（以鉛筆墨跡相
        同成分為判斷依據）部分，因扣案答案卡遭更改者，均係擦拭過之答案欄雖
        留有極微量之碳墨，但均已滲入紙張纖維內，無法分析其成份，故已無法明
        確鑑定扣案答案卡之更改題號」等字義，有該校八十八年六月三十日（八八
        ）校教字第八八二六八○號函可稽（見原審卷第八宗第二四○頁）。然經核
        上述兩次鑑定內容不同，第一次係鑑定「鉛筆墨跡」，第二次係鑑定「更改
        題號」；而第二次鑑定之所以無法明確鑑定者乃係扣案答案卡之「更改題號
        」因扣案答案卡遭更改者，均係「擦拭過之答案欄」雖留有極微量之碳墨，
        但均已滲入紙張纖維內致無法鑑定。是第二次鑑定因涉及擦拭過之答案欄內
        碳墨極微量而無法鑑定」，然第一次鑑定採樣之答案欄上均有鉛筆墨跡，所
        不同者僅係有經塗改及未經塗改者。故尚不得以第二次鑑定結果否定第一次
        完備之採樣及詳實專業數據分析之結論。
      3.又八十六年度二技班、專修班考試之電腦答案卡經送請警大刑事科學研究委
        員會鑑定結果，子○○、午○○、丙○○、李憲德、Ｈ○○、Ｆ○○、Ｐ○
        ○、戊○○、酉○○、己○○、Ｏ○○、玄○○、但家齊、壬○○、乙○○
        、Ｒ○○、申○○、地○○、Ｌ○○部分之答案卡均有遭意外塗改，其題數
        從四題至十二題不等，有刑事警察局八十七年十一月二十日（八七）刑偵(二)
        字第九○○○二號移送書內所附之「八十六年度招生考試篡改電腦答案卡題
        數表」各一份附卷可稽（見偵查卷二十一宗之卷首）。且警大八十七年度部
        分，同案被告之電腦答案卡經予以人工重新核分結果，與初試電腦閱卷之核
        分有甚大之差異，亦有中央警察大學八十七年十一月十八日（八七）校教字
        第八七五六二七號函暨所附之「中央警察大學八十七學年度二技班招生考試
        弊案成績異常考生答案卡成績一覽表」、「中央警察大學八十七學年度大學
        部招生考試弊案成績異常考生答案卡成績一覽表」各一份，以及內政部警政
        署刑事警察局八十八年八月七日（八八）刑偵二(二)字第七七九○七號函一份
        在卷可憑（見偵查卷第五宗第十九頁至第二二頁、原審卷第九宗第二三二頁
        至第二四六頁）。
    (五)自扣案被告所使用之筆記型電腦，經刑事警察局資訊室人員解讀部分檔案後，
      發現有多位參加八十七年度二技班、大學部考試之本件同案被告姓名及准考證
      號碼「25293黃榮啟e、20232曾梓卿e、27177劉建邦e、26154陳游介e、26046
      吳順正e、戌○○e、25674劉勝雄e（依准考證號碼所示，應係劉勝祥之誤）、
      25204陳世賢s、35035寅○○s、34542黃永文s、26383庚○○s、34464 Ｊ○○
      s、2567陳和敬s、34259林榮祥s、27186丁○○s、35024巳○○s、34907Ｇ○
      ○s、26525　白喬寧s、30296陳志賢s、20522丑○○s、26767黃永俊s、25135
      未○○s、34159宇○○s、26223施紹良s、26226Ｕ○○s、26783李志恆s、
      26705賴文良s、26762彭志豪s、26806陳國泰e、26068林政男e、34239郭文吉w
      、黃瑞煌f、34343胡崇銘、34891張榕、34045田祚榮e、60421黃雅玲n、張朝
      淳34348e、Ｅ○○27813e、許家銘34291e、簡文杰27265e、蔡博元27622e、魏
      志原27604、涂東榮25483、徐銘鴻27384、孫玉成26758、張書益35002e、楊元
      益20145e... 35196游宗照e、26698蔡宏宜e、陳士文n70742、陳靜怡n70584、
      林暉洋n71167、白喬維n72129、陳士凱f70507、陳志宏70363e、61805陳卉凌3
      、25990李文忠s、25144藍維德s、20277張耿偉、30353蔡靜s、35180李世宇s
      、25547陳國民s」，有刑事警察局資訊室人員解析自前開電腦檔案後所列印之
      電腦名單一份存卷可參（見偵字第一四二六一號卷第三九一頁至第三九三頁）
      ；該電腦名單並均經被告簽名，以示無異議（見偵字第一四二六一號卷第三九
      一頁至第三九三頁）。次查，證人即刑事警察局資訊室人員高大宇、陳天一、
      楊凱勝、黃維和、辛○○、天○○等人在原審均具結證稱：該電腦名單係渠等
      自被告宙○○之電腦資料所讀出後列印，並無增刪加減情形等語，並有渠等所
      提出之補充資料二份存卷可考（見原審卷第五宗第二七四頁至第二七五頁，第
      二八一頁至第二八二頁）；再經原審於八十八年六月十六日勘驗前開扣案之筆
      記型電腦結果，確實有前開之電腦名單無訛，亦有原審法院之勘驗筆錄一份存
      卷可查（見原審卷第五九頁至第六七頁）。即被告於八十七年八月十七日檢察
      官偵查中亦曾供陳：(提示卷附自手提電腦列印出之名單，問: 你有何意見？
      ），是我輸入的；「e」是「even」（未定），已談妥尚未收到錢；「s」是「
      sure」，已確定並收到錢；「f」是「flunk」，是不要的意思（因為他資格不
      符）；「w」是誤輸入，本來要輸入「e」；「n」是「naive」，是有提到，但
      尚不知道要不要云云（偵查卷第一宗第二七七頁反面）。於八十七年九月九日
      檢察官偵查中又供陳：（八十七年八月三十一日至郭秀媚住處扣得之桌上型電
      腦內所列印之）該名單係按前在我筆記型電腦中COPY入軟碟後帶至郭女住處在
      桌上型電腦內操作，輸入陸續所得之名單，並輸入准考證號碼而來，依該名單
      有受賄款的為何人等語情形？）也是吃飯認識的朋友，純義務幫他的忙它不知
      情（見偵字第一二０二九號卷第三宗第七十三頁背面至第七十六頁）。並據被
      告宙○○在該等名單上簽名以示真正（見偵查卷第十六宗第三八五頁至第四○
      五頁、第三宗第七三頁背面）。被告宙○○前揭在警詢及檢察官偵查中之自白
      ，核與事實相符，自屬可信。
    (六)原審同案被告但家齊、Ｒ○○、黃榮啟、曾梓卿、劉建邦、陳國民、陳游介、
      吳順正、劉勝祥、陳和敬、陳世賢、林榮祥、李文忠、Ｊ○○、徐銘鴻、魏志
      原、蔡博元、彭志豪、李志恆、陳志賢、黃瑞煌、胡崇銘、游宗照、郭文吉、
      張朝淳、田祚榮、張耿偉、蔡靜媺、陳志弘、徐銘鴻、白栖伯、李三和、賴文
      良等三十三人亦均坦承前揭犯行，而分別經原審（但家齊起三十人）及本院更
      審前（白栖伯、李三和、賴文良三人）判處罪刑後，情願甘服未提上訴而確定
      ，亦有各該判決及相關訴訟資料在卷可參。被告宙○○所為之前揭自白，核與
      該等被告所述大致相符，被告宙○○所為之前揭自白，自屬可信。其事後翻異
      前供，改稱：未收受賄賂，未篡改考生分數云云，應係臨訟卸責之詞，委無足
      採。
    (七)關於被告宙○○擔任警大電算中心代理主任之終止時間，雖據被告宙○○辯稱
      ；伊八十七年七月九日被免職後就搬離辦公室云云。前警大校長謝瑞智亦在本
      院到庭證稱：我確實是在（八十七年）七月十二日就告訴宙○○從十三日解除
      電算中心主任之職務，所以他確實自七月十三日就解職等語（見本院卷(三)第二
      一五頁）。然據現任警大資訊室主任Ｓ○○在本院調查庭證稱：雖然我們負責
      系統，但是我們所作的工作，只是通知大眾電腦的維修工程師維修而已；當初
      在八十七年間真正執行閱卷的時候有一個命令下來，由黃○○接電算中心主任
      ，但是在我從進警大到由黃○○接電算中心主任這段期間，這些工作都是由宙
      ○○在實際操作云云（見本院卷(三)第十九頁）。證人即原警大資訊管理系副教
      授黃○○亦具結證稱：我八十七年八月份正式接管電算中心主任；... 我們有
      去查核，在七月二十三日下午，我們六校資績計分的時候，把成績列印下來，
      發現電腦成績和我們手上的資料不符，所以在七月二十四日放榜之前，我們又
      進行七校，這部分是指資績計分的部分；... （提示八十七年十月二日警大校
      長投書自由時報，問：為何你說八十七年八月份正式接掌電算中心，投書是寫
      七月份？）謝校長所言與我不符，我說的才正確，我這裡資料，是有一個函（
      派令）在七月十三日給我，但是函文（派令）的內容是說八月一日正式生效。
      七月十一日校長就跟我提過要我接任，但是我喜歡作研究工作，而且資歷較淺
      ，我意願不高，後來七月十三日亦是校長早上請我去接任，要我進去實習，我
      這裡可以提出資料（庭呈）可以證明，這段時間內處理事務的還是宙○○，我
      也沒有和他有交接的動作和接觸等語（見本院卷(三)第六十八頁至第七十頁）。
      並據其提出由被告宙○○於八十七年七月十三日批示「如擬、代為決行」之內
      政部函附卷為證（見本院卷(三)第七十六頁）。再參諸被告宙○○於八十七年八
      月十一日警訊中亦供陳：我先設定好一個程式附著跟著主啟式（ＣＯＮＴ九三
      二一）啟動，並於報名手續完成後，我再將相關考生准考證輸入該程式中，於
      （八十七年）七月二十四日凌晨當ＣＯＮＴ九三二一程式運算各科成績時，相
      關學生之各科成績會自動調整達到錄取標準；當我設計此程式完成，就聽到警
      察大學校長要換掉我電算中心主任的風聲，原本作罷不做了，並欲將金錢退還
      ，但受鄭祥麟等轉手人拜託，又於七月九日遭校長解除主任職務並交待要和新
      主任將閱卷工作完成，該案又責任重大，心懷不甘一時失察才鑄成大錯云云（
      見偵字第一二０二九號卷第一宗第十頁背面、第十一頁）。於八十七年八月十
      二日警訊中仍供陳：（問：你於何時利用程式修改大學部及二技班成績主檔？
      ）七月二十四日凌晨；（問：你於何時修改資績積分？第一次何時？第二次何
      時？答：大約在第七校正以後，是顏志平向我反映積分錯誤之後我去修改資績
      分：（問：修改成績之程式名稱為何？現在何處？答：REMN為程式名稱，於七
      月二十四日計分完成後自動銷毀等語（見偵字第一七六五三號卷第一宗第十一
      頁背面）。則證人Ｓ○○、黃○○在本院所供：黃○○於八十七年八月份正式
      接掌電算中心主任前，該電算中心之工作都是由宙○○在實際操作乙節，尚屬
      可信。從而，被告宙○○雖於八十七年七月十二日即經前警大校長謝瑞智口頭
      告知免除擔任警大電算中心代理主任之職務；然因有關試務之電腦作業部分全
      係由被告宙○○所籌劃、設計，故迄至八十七年七月三十一日以前，被告宙○
      ○仍有機會操作電腦，並得伺機篡改試務成積資料，應可認定。
    (八)被告宙○○在本院審理中所辯，均不足採；本案事證明確，被告宙○○之犯行
      已可認定。
  二被告宙○○所犯罪名：
    (一)按刑法第二百二十條於八十六年十月六日修正前原規定：「在紙上或物品上之
      文字、符號，依習慣或特約，足以為表示其用意之證明者，關於本章之罪，以
      文書論」，並未對「電磁紀錄」加以規定，惟依該法條之意旨，認應將「電磁
      紀錄」含括在內（最高法院八十六年度台非字第二七八號判決意旨參照），嗣
      於八十六年十月六日修正時，則將前開之實務見解加以明文化，其規定為：「
      在紙上或物品上之文字、符號、圖畫、照像，依習慣或特約，足以為表示其用
      意之證明者，關於本章及本章以外各罪，以文書論（第一項）；錄音、錄影或
      電磁紀錄，藉機器或電腦之處理所顯示之聲音、影像或符號，足以為表示其用
      意之證明者，亦同（第二項）；稱電磁紀錄，指以電子、磁性或其他無法以人
      之知覺直接認識之方式所製成之紀錄，而供電腦處理之用者（第三項）」；又
      共同正犯之意思聯絡，原不以數人間直接發生者為限，即有間接之聯絡者，亦
      包括在內（最高法院七十七年度台上字第二一三五號判例意旨參照）。
    (二)被告宙○○係自八十三年六月十五起，兼代警大電算中心代理主任，至八十七
      年七月三十一日止，負責綜理該校資訊行政、教學及研究事項等業務，又該電
      算中心於該校辦理招生考試時，負責招生委員會電子計算機作業組業務，其職
      掌事項為擬定電子計算機作業人員訓練計畫、簽印及測試有關電腦閱卷卡片、
      輸入及輸出考生資料、負責電腦閱卷及核計考試成績、打印成績單及協助錄取
      分發工作、處理考生申請成績複查等事項，此有中央警察大學八十八年五月十
      日（八八）校關字第八八一八七○號函記載明確（見見更審前本院上訴卷第六
      宗第四八頁）。故被告宙○○為依據法令從事公務之人員無訛。從而，被告宙
      ○○於警大上述警大招生班考試時，利用辦理該校電腦閱卷之便，收受經前述
      賄賂，應允於電腦內為前述考生竄改成績分數使其達到錄取分數，宙○○所為
      乃係對於其職務上「不應為而為」之違背職務行為。
    (三)關於八十六年度警大專修班及二技班舞弊部分：
      1.被告宙○○於警大八十六年度專修班及二技班考試時，利用辦理該校電腦閱
        卷之便，或直接或間接對於違背職務之行為，要求、期約並進而收受其他同
        案被告交付之賄賂，或其於情誼等因素，於電腦內為行賄與其他相關之同案
        被告竄改成績分數，使渠等達到錄取分數，並進而變造警大同仁依職務鍵入
        原本屬正確之各該考生成績；又其明知經其更改之該等考生成績及該等考生
        屬錄取考生事項均係不實之事項，仍將該等資料登載於其職務上所掌之考生
        成績單及初試錄取榜單，並交由警大教務處之人員寄發予考生及公告放榜，
        核其所為，係犯貪污治罪條例第四條第一項第五款之對於違背職務之行為收
        受賄賂罪、同條例第六條第一項第四款之對於主管之事務直接圖私人不法之
        利益罪（就對李憲德、亥○○之行為部分）、八十六年十月八日修正前之刑
        法第二百二十條、第二百十六條、第二百十一條之行使變造公文書罪（其變
        造之低度行為，為行使之高度行為所吸收，不另論罪）、八十六年十月八日
        修正前之刑法第二百二十條、第二百十六條、第二百十三條之行使公務員明
        知為不實之事項而登載於職務上所掌之公文書罪（其明知為不實之事項而登
        載於職務上所掌之公文書罪之低度行為，為行使之高度行為所吸收，不另論
        罪）。
      2.又被告宙○○嗣後在終端機銀幕上直接竄改先前已由讀卡機讀入所有考生電
        腦答案卡中之相關考生答案，因而變造其他同仁依職務藉由讀卡機讀入前揭
        考生原所塗劃之答案，其所為核係犯八十六年十月八日修正前之刑法第二百
        二十條、第二百十一條之變造公文書罪。
      3.再被告宙○○嗣又於放榜後塗改相關考生之電腦答案卡，且於教務處人員前
        來收取答案卡時，將前開經其變造之答案卡一併交付予該等人員，其此之所
        為核係犯刑法第二百十六條、第二百十條之行使變造私文書罪（其變造之低
        度行為，為行使之高度行為所吸收，不另論罪）。
    (四)關於八十七年度警大二技班、大學部舞弊部分：
      被告宙○○於警大八十七年度二技班及大學部考試時，利用辦理該校電腦閱卷
      之便，或直接或間接對於違背職務之行為，要求、期約並進而收受其他同案被
      告交付之賄賂，或其於情誼等因素，於電腦內為行賄與其他相關之同案被告竄
      改成績分數，使渠等達到錄取分數，並進而變造警大同仁依職務鍵入原本屬正
      確之前開考生成績；又其明知經其更改之該等考生成績及該等考生屬錄取考生
      事項均係不實之事項，仍將該等資料登載於其職務上所掌之考生成績單及初試
      錄取榜單，並交由警大教務處之人員寄發予考生及公告放榜，核其所為，係犯
      貪污治罪條例第四條第一項第五款之對於違背職務之行為收受賄賂罪、第六條
      第一項第四款之對於主管之事務直接圖私人不法之利益罪（就對於黃永俊、施
      紹良、涂東榮、孫玉成、藍維德、李世宇、簡文杰、蔡宏宜、許家銘、楊元益
      、陳靜怡、陳士文、陳士凱、林暉洋、陳卉凌等人部分）、刑法第二百二十條
      第二項、第一項、第二百十六條、第二百十一條之行使變造公文書罪（其變造
      之低度行為，為行使之高度行為所吸收，不另論罪）、第二百二十條第二項、
      第一項、第二百十六條、第二百十三條之行使公務員明知為不實之事項而登載
      於職務上所掌之公文書罪（其明知為不實之事項而登載於職務上所掌之公文書
      罪之低度行為，為行使之高度行為所吸收，不另論罪）。
    (五)被告宙○○向黃榮啟、曾梓卿、劉建邦、陳游介、吳順正、劉勝祥、陳和敬、
      白栖伯（與其妻曾日紅一起）、陳世賢、林榮祥、李文忠、陳志弘、寅○○、
      Ｇ○○、Ｉ○○、庚○○、Ｊ○○、丁○○、巳○○、徐銘鴻、魏志原、賴文
      良、李志恆、彭志豪、蔡博元、丑○○、陳志賢、未○○、宇○○、Ｕ○○等
      人收受賄賂部分，關於所犯貪污治罪條例第四條第一項第五款罪，與Ｒ○○間
      有犯意之聯絡與行為之分擔，均為共同正犯。
    (六)又Ｒ○○（於警大八十七年度二技班與大學部考試部分）知悉被告宙○○係以
      電腦為相關考生更改成績，而使相關考生得以錄取，故被告宙○○所犯之刑法
      第二百二十條第二項、第一項、第二百十一條之變造公文書罪部分，與Ｒ○○
      間，有犯意之聯絡與行為之分擔，均為共同正犯。
    (七)被告宙○○多次所犯前開對於主管之事務直接圖私人不法之利益罪、行使變造
      公文書罪、行使公務員明知為不實之事項而登載於職務上所掌之公文書罪、對
      於違背職務之行為收受賄賂罪部分，時間緊接，手段相同，且均犯構成要件相
      同之罪，顯係基於概括之犯意反覆為之，均應依連續犯之規定，論以一罪，並
      加重其刑。因其中對於違背職務之行為收受賄賂罪部分，其法定本刑為無期徒
      刑或十年以上有期徒刑，依刑法第六十五條第一項規定，就無期徒刑部分不得
      加重，僅就法定本刑十年以上有期徒刑部分加重。
    (八)又被告宙○○所犯之前開各罪間，有方法、目的之牽連關係，依刑法第五十五
      條之規定，從一較重之對於違背職務之行為收受賄賂罪處斷。
    (九)被告宙○○前所涉之行使變造公文書罪、行使公務員明知為不實之事項而登載
      於職務上所掌之公文書罪、行使變造私文書罪部分，起訴法條雖未論及，惟於
      事實欄有部分敘及，且與其所犯變造公文書罪、對於違背職務行為收受賄賂罪
      、對於主管之事務直接圖私人不法之利益罪部分，有方法、目的之牽連關係，
      屬裁判上一罪，本院仍得審判，併予敘明。
    (十)又被告宙○○對於違背職務之行為要求、期約賄賂，進而收受賄賂，則要求、
      期約賄賂之低度行為，應為其收受賄賂之高度行為所吸收，故不另論其對於違
      背職務之行為要求、期約賄賂罪（最高法院二十七年度上字第四四八號例意旨
      參照）。
    (十一)公訴人雖認被告宙○○就其警大八十六年度招生考試與八十七年招生考試時所
      為違背職務收受賄賂之行為，係各別之犯意，應予分論併罰，惟依本件被告宙
      ○○之犯罪手法，其顯有依此方式續為舞弊之意，故應認其係基於概括之犯意
      ，反覆所為之行為，屬連續犯。公訴人意旨所指，尚有誤會。
  三原審以被告宙○○罪證明確，因而據以論科，固非無見，惟原判決有以下之瑕疵
    ：
    (一)原判決就被告宙○○所犯對於違背職務之行為收受賄賂罪部分，未敘明何以認
      定被告宙○○所為係「違背職務」之理由。
    (二)遍閱全卷，並無認何證據足資證明被告宙○○與定同案被告Ｃ○○、玄○○、
      Ｍ○○、Ｂ○○間，就所犯貪污治罪條例第四條第一項第五款之受賄罪、刑法
      第二百十一條之變造公文書罪有如何犯意之聯絡或行為之分擔；原判決認被告
      宙○○就所犯貪污治罪條例第四條第一項第五款之受賄罪、刑法第二百十一條
      之變造公文書罪，有部分與同案被告Ｃ○○、玄○○、Ｍ○○、Ｂ○○間，分
      別有犯意之聯絡及行為之分擔，皆為共同正犯，尚嫌無據。
    (三)原判決就地○○、Ｌ○○、午○○行賄被告宙○○之時間、地點均未敘明。
    (四)原判決就子○○及癸○○部分，關於子○○交付賄款予癸○○之時地，以及癸
      ○○轉交賄款予被告宙○○之時間，均未載明。
    (五)原判決就申○○部分，關於其交付賄款予李三明之時地，以及李三明轉交賄款
      予被告宙○○之時間，亦有未具體認定。
    (六)原判決就丙○○部分，未敘明其透過案外人Ｑ○○行賄被告宙○○之時地。
    (七)原審同案被告白栖伯固有與其配偶曾日紅為其不知情之子白喬維及白喬寧而行
      賄被告宙○○之事項，並於交付賄款時在場；惟關於賄款之實際交付乃係曾日
      紅所為，原判決認係白栖伯交付予被告宙○○，與事實尚有出入。
    (八)原判決就丑○○、陳志賢、宇○○、未○○、Ｕ○○部分，就渠等經由乙○○
      行賄被告宙○○之時間，未予具體認定；
    (九)丁○○並未通過八十七年度警大二技班之初試，原判決謂其與巳○○均通過初
      試，顯有誤會。
    (十)Ｂ○○個人雖明白宙○○係以更改考生成績使達到錄取標準為舞弊之方法，惟
      其於為巳○○、寅○○交付賄款予Ｒ○○轉交給宙○○時，其意端在為巳○○
      、寅○○而行賄，尚難謂渠與宙○○間有何變造公文書之犯意聯絡。原判決謂
      Ｂ○○就該行賄部分並應成立偽造公文書罪，且以該行賄與偽造公文書兩罪，
      有方法與結果之牽連關係，應從一重之行賄罪處斷，亦非允恰。
    (十一)原判決認乙○○透過Ｒ○○而與被告宙○○間有共同基於收受賄賂之犯意聯絡
      ，殊有誤解。
  四被告宙○○上訴意旨仍執前詞否認犯罪，雖非可採，惟原判決關於被告宙○○部
    分既有上述可議之處，即屬無可維持，應由本院將之撤銷，並改為判決：
    (一)警大係我國警官人才培育之搖籃，而該校學生畢業後，係基層員警執法之領導
      與模範者，其等品德操守攸關警界聲譽與形象甚鉅，亦關係著社會治安之良窳
      ，是以該校學生之素質與能力必須嚴格把關控管，不容有循私舞弊者蒙混其間
      。且進入警大就讀，不但為當前我國警察晉陞警官之重要途徑，亦為眾多基層
      員警之最大希望與理想，多數員警於勤務之餘，無不認真準備考試，不敢稍懈
      ，是該等考試之公平性，亦絕不容遭破壞。乃被告宙○○身為警大教師，竟不
      知奉公守法，廉潔自持，以為員生表率，為圖一己之私利，將前揭考試之正確
      性及公平性破壞殆盡，嚴重打擊警界士氣及聲譽，而其犯罪所收受之賄賂金額
      甚鉅，且其於犯後毫無悔意，一再飾詞卸責，爰審酌其品行、犯罪之動機、目
      的、手段、因其犯罪所造成之損害，及犯罪後態度等一切情狀，從重量處如主
      文所示之刑，並依貪污治罪條例第十七條、刑法第三十七條第一項規定，宣告
      褫奪公權終身，以資懲儆。又被告宙○○於本件行為係警大電算中心代理主任
      ，並非有調查職務之人員，故尚不得依貪污治罪條例第七條之規定加重其刑，
      併予敘明。
    (二)按犯貪污治罪條例第四條至第六條之罪者，其所得財物，應予追繳，並依其情
      節分別沒收或發還被害人，前項財物之全部或一部無法追繳時，應追徵其價額
      ，或以其財產抵償之，貪污治罪條例第十條第一項、第二項分別定有明文；又
      關於違背職務交付之賄賂，因行賄人亦屬違法行為，並非被害人，故依法應予
      沒收，且如所得財物為金錢而無法追繳時，應以其財產抵償之，不發生追徵價
      額之問題（最高法院八十年度台上字第一五四六號、七十七年度台上字第四一
      八七號判決意旨參照）；又因共同正犯對犯罪之全部事實均應負責，是以賄款
      之沒收追繳，亦應由共犯連帶負責（最高法院七十六年度台上字第二九二○號
      判決意旨參照）。而本件被告宙○○與其餘共犯因犯罪所得之財物係金錢（關
      於被告所得總額均詳如附表一至五所示），爰依貪污治罪條例第十條第一項、
      第二項規定諭知所得財物應予連帶追繳沒收，如全部或一部無法追繳時，應以
      其財產抵償之。
  六
    (一)公訴意旨另以：
      1.李憲德於警大八十六年度專修班考試前，亥○○於八十六年度二技班考試前
        ，直接或間接透過不詳姓名之仲介者，交付約一百萬元之賄款予Ｃ○○，嗣
        Ｃ○○再將賄款中之一部分交付予被告宙○○，而由被告宙○○為其塗改八
        十六年度專修班之答案卡，因認被告被告宙○○有收受李憲德、亥○○之賄
        款。
      2.黃永俊、施紹良、涂東榮、孫玉成、藍維德、李世宇等六人於警大八十七年
        度二技班考試前、後，基於行賄之犯意，透過乙○○，每人以八十萬元以上
        之金額，透過Ｒ○○行賄被告宙○○，並由被告宙○○為其等塗改八十七年
        度二技班之電腦成績，因認被告宙○○亦有收受黃永俊、施紹良、涂東榮、
        孫玉成、藍維德、李世宇等六人之賄款。
      3.戌○○、簡文杰、蔡宏宜、許家銘、楊元益等五人，於警大八十七年度二技
        班考試前，直接或透過不詳姓名之仲介者，每人以八十萬元以上之賂，行賄
        被告宙○○，並由被告宙○○為其塗改八十七年度二技班之電腦成績，因認
        被告宙○○有收受戌○○、簡文杰、蔡宏宜、許家銘、楊元益等五人之賄款
        。
      4.陳靜怡、陳士凱、陳士文及林暉洋等四人（均非公務員），於警大八十七年
        度大學部考試前，陳卉凌（亦非公務員）於前開考試後，直接或透過不詳姓
        名之仲介者，以每人八十萬元以上之賄賂，行賄被告宙○○，並由被告宙○
        ○為其等塗改八十七年度大學部之電腦成績，因認被告宙○○有收受陳靜怡
        、陳士凱、陳士文、林暉洋及陳卉凌等五人之賄款。
      (五)因認被告宙○○此部分亦涉有貪污治罪條例第四條第一項第五款之受賄罪嫌
        云云。
    (二)惟訊之被告宙○○則堅決否認有收受李憲德、亥○○、黃永俊、施紹良、涂東
      榮、孫玉成、藍維德、李世宇、戌○○、簡文杰、蔡宏宜、許家銘、楊元益、
      陳靜怡、陳士凱、陳士文、林暉洋、陳卉凌等人之賄款。
    (三)按犯罪事實應依證據認定之，無證據不得推定其犯罪事實，刑事訴訟法第一百
      五十四條第二項定有明文。又事實之認定，應憑證據，如未能發現相當證據，
      或證據不足以證明，自不能以推測或擬制之方法，以為裁判基礎。且認定犯罪
      事實所憑之證據，雖不以直接證據為限，間接證據亦包括在內；然而無論直接
      證據或間接證據，其為訴訟上之證明，須於通常一般之人均不致有所懷疑，而
      得確信其為真實之程度者，始得據為有罪之認定，倘其證明尚未達到此一程度
      ，而有合理之懷疑存在時，事實審法院復已就其心證上理由予以闡述，敘明其
      如何無從為有罪之確信，因而為無罪之判決，尚不得任意指為違法，最高法院
      四十年台上字第八六號、七十六年台上字第四九八六號亦分別著有判例。經查
      ：
      1.關於李憲德、亥○○部分：
        公訴人認李憲德有行賄被告宙○○，無非係以被告宙○○之供述，且李憲
          德參加警大八十六年度專修班考試之答案卡確經竄改，並經警大鑑定屬實
          為論據。
        然李憲德於八十六年度係報考警大專修班，與被告宙○○所稱透過Ｃ○○
          行賄之Ｈ○○、Ｐ○○、戊○○、酉○○、己○○、Ｏ○○等人係報考二
          技班之情形不同，業經公訴人於起訴書內記載明確。而警大八十六年專修
          班之考試日期係八十六年七月十日、十一日、複試日期係於八十六年八月
          四日，此有警大八十八年五月十日（八八）校教字第八八一八七一號函暨
          所附之八十六學年度招考專修科（第六十六期）新生簡章一份附卷可稽（
          見原審卷第六宗第一二○頁至第一二三頁）。是以被告宙○○係供稱陳祥
          葳於八十六年九月間某日在警大旁之大崗國中對面倉庫停車場內，交付內
          裝一百餘萬元及考生個人資料一只塑膠袋予其部分，應不包括李憲德部分
          在內，因當時警大八十六年度專修班考試之初試（即筆試）、複試（即口
          試與體格檢查）均已舉行完畢，實無再行賄被告宙○○之必要。
        遍閱全卷，本件復查無積極證據足資證明李憲德本人或與他人有共同行賄
          Ｃ○○或宙○○之情事，是以尚難以其之答案卡曾遭塗改，即認其確有交
          付賄賂之犯行。
        亥○○部分另又詳如後列「亥○○無罪部分理由」所述。
      2.關於黃永俊、施紹良、涂東榮、孫玉成、藍維德、李世宇部分：
        公訴人認黃永俊等六人有行賄被告宙○○者，係以Ｒ○○曾供述經由王明
          德仲介者有十人以上、十三人以下，且有指認幾個是保四的人（見Ｒ○○
          八十七年八月十八日偵訊筆錄─偵查卷第八宗第三八頁至第三九頁），為
          其論據。
        然查，Ｒ○○於檢察官訊問時固曾供述：經由乙○○仲介者有宇○○、林
          瑞堂，還有幾個是內政部警政署保安警察第四總隊人員及陳志賢；乙○○
          約仲介十個左右，其中宇○○及丑○○伊很確定，而陳志賢因與伊同期同
          學陳世賢僅差一字，故亦很確定等語（見偵查卷八第三八頁背面、第六二
          頁）。Ｒ○○並於原審調查時供陳：乙○○所交給名單伊未全部記得，伊
          記得陳志賢、宇○○、Ｕ○○、未○○、丑○○。印象中伊轉交給宙○○
          時會看一下名單，除了以上姓名，其他伊沒印象等語（見原審卷十第二六
          一、二六二頁）。惟綜合Ｒ○○歷次供述，雖指陳透過乙○○行賄者有十
          人左右，然僅能指認丑○○、宇○○、Ｕ○○、未○○、陳志賢等五人，
          並不及於他人。以Ｒ○○於偵、審中已充分供述，如黃永俊、施紹良、涂
          東榮、孫玉成、藍維德、李世宇等六人（以下簡稱被告黃永俊等六人）確
          有透過被告乙○○行賄，應無未予供明之理。而施紹良係內政部警政署保
          安警察第四總隊直屬中隊隊員，就服務單位而言，固屬Ｒ○○之指認範圍
          。惟Ｒ○○既未明確指認施紹良即為透過被告乙○○行賄者之一，且被告
          乙○○亦始終否認其事，自不能以服務單位之些許關連性，即據以認定施
          紹良行賄。
        再黃永俊、孫玉成係台北市政府警察局文山一分局警員，藍維德係台中市
          警察局第二分局警員，李世宇係台北市政府警察局刑事大隊警員，涂東榮
          則係桃園縣警察局中壢分局警員（見偵查卷第二宗第二八八、二九三、二
          九八、三○六、三○九頁），均與Ｒ○○所稱透過被告乙○○行賄者有幾
          個是保安警察第四總隊人員之屬性不符。
        而公訴人所謂涂東榮、孫玉成二人於上開電腦名單中之位置，與透過被告
          乙○○行賄考生之位置，位於同一區域等情，據以指訴涂東榮、孫玉成均
          係經由乙○○行賄，惟並無證據證明上開電腦名單其上姓名位置之排列，
          與行賄管道有關，應屬臆測之詞，無由採取。是以Ｒ○○之供述，尚無法
          據以認定黃永俊等六人確有透過被告乙○○行賄。
        被告宙○○之上開電腦名單中，於所列姓名之後，多有註明英文字母「e
          」、「n」、「s」等字樣，所代表意義依序為「行賄已談妥，但尚未收到
          錢」、「有提到行賄，但尚未決定」、「確定要行賄，且已收到錢」等情
          ，業據被告宙○○於檢察官訊問時供明，並有電腦名單影本在卷可稽（見
          偵查卷一第二七七頁背面、卷三第二六至二八頁）。而檢視上開電腦名單
          ，可見孫玉成姓名之後註明「e」，涂東榮姓名之後並未註明任何英文字
          母。則依上開說明，宙○○之電腦名單之記載，尚不能證明孫玉成、涂東
          榮有行賄犯行。至黃永俊、施紹良、藍維德、李世宇等四人於宙○○之電
          腦名單，固係記載「s」，表示已收取賄款，惟宙○○於說明該電腦名單
          時，即同時供述有部分名單係伊酒醉，錯誤輸入等語（見偵查卷一第二七
          八頁），則尚不能僅因某人有於該電腦名單列名，即據以認定確實有行賄
          ，仍應有其他確實佐證足供相互印證始可。
        黃永俊等七人投考警大二技班之成績固有經竄改，且宙○○與黃永俊等六
          人素不相識，應不可能無端為黃永俊等六人竄改成績。惟宙○○固鮮有可
          能無端為人竄改成績，然仍可能基於行賄以外如請託之理由，亦可能係因
          黃永俊等六人以外之人行賄所致。則或可能並未行賄，或可能雖有行賄，
          惟行賄管道如何，既均屬不明，尚不能認定黃永俊等六人有行賄。是以不
          能以黃永俊等七人考試成績經竄改，即據以臆測或擬制必係黃永俊等六人
          行賄所致。
      3.關於戌○○、簡文杰、蔡宏宜、許家銘、楊元益部分：
        公訴人認簡文杰等五人有行賄被告宙○○者，係以渠等之警大八十七年二
          技班考試電腦成績確曾遭竄改，且渠等之姓名亦出現於同案被告宙○○之
          電腦名單內，而渠等與同案被告宙○○非至親故舊，若未行賄，被告郭振
          源不可能無故為其等竄改成績之理為論據。
        然查，被告宙○○並未曾述及簡文杰、蔡宏宜、許家銘、楊元益等四人有
          如何向其行賄之情形。次查，簡文杰、蔡宏宜、許家銘、楊元益等四人之
          電腦成績雖確有遭竄改及渠等姓名出現於同案被告宙○○之電腦名單內，
          然此亦可能係因他人對被告宙○○為行賄或為請託之行為所致，且本件復
          查無其他積極證據，足資證明被告簡文杰、蔡宏宜、許家銘、楊元益等四
          人確有直接行賄或與他人共同謀議行賄之情形，故尚難據以推論其等四人
          有行賄被告宙○○之犯行。
        戌○○部分另又詳如後列「戌○○無罪部分理由」所述。
      4.關於陳靜怡、陳士凱、陳士文、林暉洋、陳卉凌部分：
        公訴人認陳靜怡等五人有行賄被告宙○○者，係以渠等之警大八十七年大
          學部考試電腦成績確曾遭竄改，且渠等之姓名亦出現於被告宙○○之電腦
          名單內，而渠等與被告宙○○非至親故舊，若未行賄，被告宙○○不可能
          無故為其等竄改成績之理為論據。
        然查，被告宙○○並未曾述及陳靜怡等五人有如何向其行賄之情形。次查
          ，陳靜怡等五人之電腦成績雖確有遭竄改及渠等姓名出現於被告宙○○之
          電腦名單內，然此亦可能係因他人對被告宙○○為行賄或為請託之行為所
          致，且本件復查無其他積極證據，足資證明同案被告陳靜怡、陳士凱、陳
          士文、林暉洋、陳卉凌等五人確有直接行賄或與他人共同謀議行賄之情形
          ，故尚難據以推論其等五人有行賄被告宙○○之犯行。
    (四)綜上所述，本件尚查無確切證據可證同案李憲德、亥○○、黃永俊、施紹良、
      涂東榮、孫玉成、藍維德、李世宇、戌○○、簡文杰、蔡宏宜、許家銘、楊元
      益、陳靜怡、陳士凱、陳士文、林暉洋、陳卉凌等人，有何行賄被告宙○○之
      情事，揆諸首揭判例意旨，自不宜憑空推定被告宙○○有向渠等收受賄款之犯
      行；此部分公訴人所指被告宙○○之犯罪尚屬不能證明。惟因此部分公訴人認
      與前述被告宙○○經起訴認應成立收受賄賂罪之犯罪事實，有連續犯之裁判上
      一罪關係，故不另為無罪之諭知。
貳、被告子○○、癸○○部分：
  一訊之被告子○○、癸○○二人均矢口否認有行賄犯行，被告子○○辯稱：伊未透
    過癸○○拿錢給宙○○而考上警大專修班之情形，伊是靠實力考上的；伊是按照
    正常程序作答，作答中，伊有塗改過，伊不知道有無被竄改云云；被告癸○○則
    辯稱：伊未透過管道拿錢給宙○○而使子○○考上警大情事，伊沒有行賄等語。
    惟查：
    (一)同案被告宙○○於八十七年八月十二日警訊中供陳：癸○○介紹子○○一人（
      見偵字第一二０二九號卷第一宗第二十一頁背面）；於八十七年九月三日警訊
      中供陳：癸○○於八十六年考試前，在我上他電腦課下客後，他來找我，並介
      紹子○○，事後於放榜後癸○○有拿錢給我（見偵字第一二０二九號卷第三宗
      第五十五頁背面）；於八十七年九月九日檢察官偵查時供陳：（癸○○之情形
      ）他某日我下課回辦公室時，他拿現金或七十萬元，幫他弟弟行賄云云（見偵
      字第一二０二九號卷第三宗第七十六頁）。同案被告宙○○於警詢中之供述，
      固屬被告以外之人在審判外之陳述，嗣後在法院審理中又翻異前供，否認有收
      賄及篡改考試資料情事；然該被告於檢察官偵查中已一再陳明：警訊中所述實
      在等語。該同案被告宙○○於偵查中向檢察官所為之陳述，並無不可信之情況
      ；於警詢中所為之陳述具有較可信之特別情況，且為證明犯罪事實存否所必要
      者，依刑事訴訟法第一百五十九條之一、同條之規定，自得為證據。
    (二)再查，被告子○○之八十六年度專修班考試答案卡確有遭塗改，題數多達五科
      一百二十六題，除有該答案卡扣案可稽外，並有中央警察大學八十七年十一月
      二十五日（八七）校科字第八七五六三一號函並附鑑定書明載：「八十六年二
      技考生答案卡所有經採樣分析之塗改鉛筆墨跡係分別由兩種含不同成份筆芯之
      鉛筆所劃成。八十六年大學部及專修科考生答案卡所有經採樣分析之塗改鉛筆
      墨跡係由同一種成份筆芯之鉛筆所劃成，但與用於塗改同年二技考生答案卡之
      兩種鉛筆筆芯成份均不同。」（見偵查卷第五宗第七十六頁至第八十二頁）；
      及內政部警政署刑事警察局八十七年十一月二十日（八七）刑偵(二)字第九○○
      ○二號移送書內所附之「八十六年度招生考試篡改電腦答案卡題數表」（偵查
      卷第二十一宗第一─十六頁）在卷可憑。而被告子○○因而通過警大八十六年
      度專修班考試並進入警大就讀，亦有中央警察大學八十八年五月十日（八八）
      校教字第八六一八七一號函所附之本案起訴書所載各被告係參加該校何種考試
      、是否錄取並就讀之資料一份存卷可稽（偵查卷第五宗第七十六頁、第一審卷
      第六宗第一○七頁至第一一○頁）。則同案被告宙○○之前揭供述核與事實相
      符，自屬可信。被告子○○確有透過其兄癸○○交付賄款六十萬元予同案被告
      宙○○，並經由被告宙○○之協助而通過警大八十六年度專修班考試之情事，
      已可認定。
    (三)又查，本件被告子○○、癸○○二人行賄同案被告宙○○之金額究係六十萬元
      或七十萬元乙節，因同案被告宙○○於偵訊時係供稱：他拿現金六十萬元或七
      十萬元幫他弟弟行賄等語，嗣於原審及本院審理時即全部否認犯行，而被告子
      ○○、癸○○二人亦均否認犯行，是已無從就此部分再予查證；故當以最低三
      十萬元之行賄金額認定對被告子○○、癸○○較為有利，併此說明。
    (四)至於，被告子○○、癸○○雖均聲請查詢其等之經濟狀況，用以證明其等並未
      行賄，並主動提供其二人之銀行或郵局存摺交易明細為證。然以國內警員之待
      遇仍屬中高階層觀之，六、七十萬元之金額尚非鉅大；且被告子○○行賄之金
      額非必由其自己或其兄癸○○於金融機構之帳戶所提領，況因本件事證已明，
      有如前述，故該存摺仍不足為被告二人有利之認定。又，被告癸○○所聲請傳
      喚之證人即其於警大就讀時之學生隊隊長Ｄ○○在本院調查中雖到庭證稱：（
      伊當時是）學生大隊中隊長；他（被告癸○○）當時是學生；學生是早上六點
      鐘起床，有課就上課，沒有課就是他自己的時間，星期一至五，都是要在學校
      內，不可以外出；八十六年六月左右離開（警大），六月底回來參加畢業典禮
      云云。證人即警大區隊長卯○○亦證稱：（伊管理的學生）大約三十六位；當
      時學生很少，所以我們關係比較密切；伊沒有聽過癸○○提過宙○○這位老師
      等語（均見本院九十二年四月八日訊問筆錄）。然查被告癸○○與被告宙○○
      間之師生關係如何，衡情本非他人所得身入知悉；證人Ｄ○○、卯○○二人之
      證詞，並不足為有利於被告之認定。
    (五)綜上所述，被告子○○、癸○○二人之前開辯解，均不足採信。本件事證明確
      ，其二人犯行均堪認定。
  二被告子○○於本件行為時係彰化縣警察局二林分局警備隊隊員，因考上警大八十
    六年度專修班，而於八十六年九月二十五日起調任內政部警政署保安警察第一總
    隊第五大隊隊員；被告癸○○於本件行為時係苗栗縣警察局大湖分局第三組巡官
    乙節，有內政部警政署八十八年四月二十七日（八八）警署人字第四五七九七號
    函暨所附之人事資料記載明確（第一審卷卷第五宗第一六三頁），其二人均係依
    據法令從事公務之人員。被告癸○○於被告子○○於參加警大八十六學年度專修
    班考試時，二人對於依據法令從事公務之人員宙○○，關於違背職務之行為交付
    賄賂，核係犯貪污治罪條例第十一條第一項之行賄罪（有關被告子○○、癸○○
    均未成立公訴人所指之刑法第二百十一條之變造公文書罪嫌部分，詳如後述）。
    被告子○○、癸○○對於依據法令從事公務之人員，關於違背職務之行為行求、
    期約，進而交付賄賂，則行求、期約賄賂之低度行為，應為其交付賄賂之高度行
    為所吸收，故均不另論對於依據法令從事公務之人員關於違背職務之行為行求、
    期約賄賂罪。被告子○○與癸○○對於前揭犯行，有犯意之聯絡與行為之分擔，
    為共同正犯。
  三原審就被告子○○、癸○○部分，認罪證明確，因予論科，固非無見。惟查，原
    判決對於被告子○○、癸○○行賄之時間、地點漏未認定，尚有未合。被告子○
    ○、癸○○上訴仍執前詞否認犯行，雖無理由，然原判決（關於被告子○○、癸
    ○○部分）既有前述之可議，仍屬無可維持，應予撤銷改判。爰審酌被告子○○
    、癸○○均身為警員，所為損害警界聲譽與形象甚巨，且將前揭考試之正確性及
    公平性破壞殆盡，嚴重打擊警界士氣及聲譽，且其等於犯後毫無悔意，飾詞卸責
    等一切情狀，仍如原審量處如主文所示之刑，並依貪污治罪條例第十七條、刑法
    第三十七條第二項規定，宣告褫奪公權四年，以資懲儆。
  四
    (一)公訴意旨另以：被告子○○、癸○○對於子○○報考警大八十六年度二技班行
      賄部分，另涉有刑法第二百十一條之變造公文書罪嫌云云。惟訊之被告子○○
      、癸○○則堅詞否認有此犯行，辯稱：不知同案被告宙○○之舞弊方法等語。
    (二)經查：被告子○○、癸○○自警訊時起，即否認知悉宙○○係以何方法舞弊，
      ，而宙○○亦未曾供陳渠有告訴被告子○○、癸○○關於本案舞弊之方法；況
      於警大招生考試中收賄作弊，茍被發覺不僅所牽涉者係重罪，且茲事體大嚴重
      影響警大校譽，衡情同案被告宙○○自無可能就其詳細之犯罪手段大肆張揚；
      是以被告子○○、癸○○所辯：不知宙○○係以何方式舞弊等語，尚堪採信。
    (三)綜上所論，本案公訴人所舉事證並不足以證明被告子○○、癸○○有何故意變
      造公文書之罪行，而依職權調查之結果，亦未發現其他確可形成此部分有罪心
      證之積極證據，即不能證明被告子○○、癸○○確知宙○○舞弊方法之犯行；
      此部分原應為無罪之諭知，惟公訴人認被告子○○、癸○○此部分犯行，與前
      開起訴判決有罪部分，有方法、結果之牽連關係，屬裁判上一罪，故不另為無
      罪之諭知。
參、被告午○○部分；
  一訊之被告午○○矢口否認有行賄犯行，辯稱：伊不認識宙○○，且答案卡經警大
    先後兩次鑑定，結論亦互不一致，伊未向宙○○行賄云云。惟查：
    (一)同案被告宙○○於八十七年八月十二日警訊中供陳：Ｌ○○介紹午○○一人；
      ... 代價每名實際到我手裡大概新臺幣參拾萬至伍拾萬元（見偵字第一二０二
      九號卷第一宗第十七頁背面）。同日由檢察官複訊時供陳：（問：在偵訊中之
      供述及筆錄是否皆實在？）都實在；（問：警方有無刑求逼供？）沒有；...
      另外Ｌ○○介紹午○○給我認識，之後是午○○與我接觸，是我剛剛在回程路
      上所想起來的（見偵字第一二０二九號卷第一宗第二十一頁背面）。同案被告
      宙○○於警詢中之供述，固屬被告以外之人在審判外之陳述，嗣後在法院審理
      中又翻異前供，否認有收賄及篡改考試資料情事；然該被告於檢察官偵查中已
      一再陳明：警訊中所述實在等語。該同案被告宙○○於偵查中向檢察官所為之
      陳述，並無不可信之情況；於警詢中所為之陳述具有較可信之特別情況，且為
      證明犯罪事實存否所必要者，依刑事訴訟法第一百五十九條之一、同條之規定
      ，自得為證據。
    (二)次查，被告午○○之八十六年度專修班考試答案卡確有遭塗改，題數多達三科
      五十八題，除有該答案卡扣案可稽外，並有中央警察大學八十七年十一月二十
      五日（八七）校科字第八七五六三一號函並附鑑定書明載：「八十六年二技考
      生答案卡所有經採樣分析之塗改鉛筆墨跡係分別由兩種含不同成份筆芯之鉛筆
      所劃成；八十六年大學部及專修科考生答案卡所有經採樣分析之塗改鉛筆墨跡
      係由同一種成份筆芯之鉛筆所劃成，但與用於塗改同年二技考生答案卡之兩種
      鉛筆筆芯成份均不同。」（見偵查卷第五宗第七十六頁至第八十二頁）；及內
      政部警政署刑事警察局八十七年十一月二十日（八七）刑偵(二)字第九○○○二
      號移送書內所附之「八十六年度招生考試篡改電腦答案卡題數表」（偵查卷第
      二十一宗第一─十六頁）在卷可憑。而被告午○○因而通過警大八十六年度專
      修班考試並進入警大就讀，亦有中央警察大學八十八年五月十日（八八）校教
      字第八六一八七一號函所附之本案起訴書所載各被告係參加該校何種考試、是
      否錄取並就讀之資料一份存卷可稽（偵查卷第五宗第七十六頁、第一審卷第六
      宗第一○七頁至第一一○頁）。則同案被告宙○○之前揭供述核與事實相符，
      自屬可信。被告午○○確有交付賄款六十萬元予同案被告宙○○，並經由被告
      宙○○之協助而通過警大八十六年度專修班考試之情事，已可認定。
    (三)再查，關於本件被告午○○行賄同案被告宙○○之金額究係三十萬元或五十萬
      元，或公訴人所稱之五十萬元以上乙節，因同案被告宙○○於警訊時原係供稱
      ：每名代價是三十萬元至五十萬不等等語；嗣自八十七年八月二十七日以後之
      偵查及法院審理時即全部否認犯行，且被告午○○亦否認犯行，是已無從就此
      部分再予查證。故當以最低三十萬元之行賄金額認定對被告較為有利，併此說
      明。
    (四)又查，同案被告宙○○嗣於八十七年八月二十七日警訊中雖翻異前供改稱：透
      過Ｌ○○介紹之午○○... 基於情誼關係，我未向他們收取賄款云云（見偵字
      第一二０二九號卷第二宗第一六六頁）；於八十七年九月九日檢察官偵查中改
      陳：洪（志鴻）某與Ｌ○○是因我至南投聚餐，我義務幫他們的，他們並不知
      情等語（見偵字第一二０二九號卷第三宗第七十六頁）。其後更甚而陳稱：午
      ○○於八十六年度參加考試並沒有透過我修改成績云云。惟衡諸經驗法則，當
      事人或證人於案發當初所為之供述，因較少權衡利害得失或受他人之干預，自
      較事後翻異之詞為可信，故除非可證明其更異之詞與事實更為相符，或其初供
      係虛偽者外，自不得任意捨棄初供不採（最高法院著有七十三年台上字第三九
      九八號、八十二年度台上字第五三一一號、八十三年度台上字第三二四三號等
      判決可資參照）。況，一般人對於牽涉犯罪之事均避之惟恐不及，此為週知之
      事實；更遑論依本件同案被告宙○○於警局初訊中所為之供述，其所涉嫌者係
      依據法令從事公務之人員關於違背職務之行為收受賄賂之重罪；是故茍非確然
      有此行為，宙○○自無虛偽編撰以自陷囹圄之理。因之，同案被告宙○○之前
      揭供詞中，應以八十七年八月十二日警訊中供陳「Ｌ○○介紹午○○一人...
      代價每名實際到我手裡大概新臺幣參拾萬至伍拾萬元」云云；及同日由檢察官
      複訊時供陳「Ｌ○○介紹午○○給我認識，之後是午○○與我接觸」二節，較
      為可信，附此敘明。
    (五)原審再度送請警大鑑定「該校八十七年度大學部及二技班招生考試弊案成績異
      常考生答案卡成績一覽表關於成績空白原因及是否能鑑定扣案答案卡確實之更
      改題號」乙節，雖據該校函覆略以：「另有關本校是否可明確鑑定扣案答案卡
      （八十六學年度二技及專修科招生考試）之更改題號（以鉛筆墨跡相同成分為
      判斷依據）部分，因扣案答案卡遭更改者，均係擦拭過之答案欄雖留有極微量
      之碳墨，但均已滲入紙張纖維內，無法分析其成份，故已無法明確鑑定扣案答
      案卡之更改題號」等字義，有該校八十八年六月三十日（八八）校教字第八八
      二六八○號函可稽（見原審卷第八宗第二四○頁）。然經核上述兩次鑑定內容
      不同，第一次係鑑定「鉛筆墨跡」，第二次係鑑定「更改題號」；而第二次鑑
      定之所以無法明確鑑定者乃係扣案答案卡之「更改題號」因扣案答案卡遭更改
      者，均係「擦拭過之答案欄」雖留有極微量之碳墨，但均已滲入紙張纖維內致
      無法鑑定。是第二次鑑定因涉及擦拭過之答案欄內碳墨極微量而無法鑑定，然
      第一次鑑定採樣之答案欄上均有鉛筆墨跡，所不同者僅係有經塗改及未經塗改
      者。故尚不得以第二次鑑定結果否定第一次完備之採樣及詳實專業數據分析之
      結論。
    (六)至於被告午○○聲請調查伊之經濟狀況，以證明渠等並未行賄乙節；因本件事
      證已明，且行賄之款項非必由被告自己於金融機構之帳戶所提領，故本院認為
      就上述諸問題已無再行調查必要。
    (七)綜上所述，被告午○○之前開辯解，不足採信。本件事證明確，被告午○○犯
      行洵堪認定。
  二查，被告午○○於本件行為時內政部警政署雪霸國家公園警察隊隊員（於考取警
    大八十六年度專修班後，調任內政部警政署保安警察第一總隊第五大隊隊員，而
    於八十七年十二月十四日被免職），此有內政部警政署八十八年四月二十七日（
    八八）警署人字第四五七九七號函暨所附之人事資料在卷可參（見原審卷第五宗
    第一六三頁），是其為依據法令從事公務之人員，至堪認定。被告午○○於參加
    警大八十六學年度專修班考試時，對於依據法令從事公務之人員宙○○，關於違
    背職務之行為交付賄賂，核係犯貪污治罪條例第十一條第一項之行賄罪（有關被
    告午○○未成立公訴人所指之刑法第二百十一條之變造公文書罪嫌部分，詳如後
    述）。被告午○○對於依據法令從事公務之人員，關於違背職務之行為行求、期
    約，進而交付賄賂，則行求、期約賄賂之低度行為，應為其交付賄賂之高度行為
    所吸收，故不另論對於依據法令從事公務之人員關於違背職務之行為行求、期約
    賄賂罪。
  三原審就被告午○○部分，認罪證明確，因予論科，固非無見。惟查，原判決對於
    被告午○○行賄之時間、地點漏未認定，尚有未合。被告午○○之上訴意旨仍執
    前詞否認犯行，雖無理由，然原判決關於被告午○○部分既有前述之可議，仍屬
    無可維持，應予撤銷改判。爰審酌被告午○○身為警員，所為損害警界聲譽與形
    象甚巨，且將前揭考試之正確性及公平性破壞殆盡，嚴重打擊警界士氣，且其於
    犯後毫無悔意，猶飾詞卸責等一切情狀，量處如主文所示之刑，並依貪污治罪條
    例第十七條、刑法第三十七條第二項規定，宣告褫奪公權四年，以資懲儆。
  四
    (一)公訴意旨另以：被告午○○於報考警大八十六年度二技班行賄部分，另涉有刑
      法第二百十一條之變造公文書罪嫌云云。惟訊之被告午○○則堅詞否認有此犯
      行，辯稱：不知同案被告宙○○之舞弊方法等語。
    (二)經查：被告午○○自警訊時起，即否認知悉宙○○係以何方法舞弊，而宙○○
      亦未曾供陳渠有告訴被告午○○關於本案舞弊之方法；何況於警大招生考試中
      收賄作弊，茍被發覺不僅所牽涉者係重罪，且茲事體大嚴重影響警大校譽，衡
      情同案被告宙○○自無可能就其詳細之犯罪手段大肆張揚；是以被告午○○所
      辯：不知宙○○係以何方式舞弊等語，尚堪採信。
    (三)綜上所論，本案公訴人所舉事證並不足以證明被告午○○有何故意變造公文書
      之罪行，而依職權調查之結果，亦未發現其他確可形成此部分有罪心證之積極
      證據，即不能證明被告午○○確知宙○○舞弊方法之犯行；此部分原應為無罪
      之諭知，惟公訴人認被告午○○此部分犯行，與前開起訴判決有罪部分，有方
      法、結果之牽連關係，屬裁判上一罪，故不另為無罪之諭知。
肆、被告丙○○部分：
  一訊之被告丙○○矢口否認有行賄犯行，辯稱：伊是請教Ｑ○○考試要看那些資料
    ，Ｑ○○是帶伊去警大買考試書籍，並拜訪其他師長，正好碰巧遇到宙○○與一
    些老師泡茶，有坐下來一起泡，但當天伊還沒有認識宙○○，是進入警大唸書才
    認識；伊未透過Ｑ○○拿錢給宙○○，也不知答案卡是否被竄改；伊依規定報考
    ，作答中，伊有塗改，考試完伊交回答案卡，至於竄改的部分伊不知情云云。惟
    查：
    (一)同案被告宙○○於八十七年八月十二日警訊中供陳：有陳國興、玄○○、李三
      民、癸○○、Ｑ○○及Ｌ○○等人介紹；... Ｑ○○介紹丙○○一人；... 代
      價每名實際到我手裡大概新臺幣參拾萬至伍拾萬元（見偵字第一二０二九號卷
      第一宗第十七頁背面）。於八十七年八月十二日警訊中又供陳：其餘考生每名
      收取參拾萬至伍拾萬元之賄款，總數約二百萬元，透過玄○○、李三民、癸○
      ○及Ｑ○○轉交予我（見偵字第一二０二九號卷第二宗第一六六頁）。且於警
      訊後同日由檢察官複訊時供陳：警訊中之供述及筆錄都實在；沒有刑求逼供（
      見偵字第一二０二九號卷第一宗第二十一頁背面、第二宗第一六九頁背面）。
      同案被告宙○○於警詢中之供述，固屬被告以外之人在審判外之陳述，嗣後在
      法院審理中又翻異前供，否認有收賄及篡改考試資料情事；然該被告於檢察官
      偵查中已一再陳明：警訊中所述實在等語。該同案被告宙○○於偵查中向檢察
      官所為之陳述，並無不可信之情況；於警詢中所為之陳述具有較可信之特別情
      況，且為證明犯罪事實存否所必要者，依刑事訴訟法第一百五十九條之一、同
      條之規定，自得為證據。
    (二)次查，被告丙○○之八十六年度專修班考試答案卡確有遭塗改，其有更改之部
      分多達四科一０六題等情，除有該答案卡扣案可稽外，並有內政部警政署刑事
      警察局八十七年十一月二十日（八七）刑偵(二)字第九○○○二號移送書內所附
      「八十六年度招生考試篡改電腦答案卡題數表」在卷可稽（見偵查卷第二十一
      宗第一─十六頁）。再查，據中央警察大學八十七年十一月二十五日（八七）
      校科字第八七五六三一號函附鑑定書中與八十六學年度答案卡有關者之結論略
      以：考生答案卡含經塗改及未經塗改者，同一人所有未經塗改之答案卡鉛筆
      墨跡成份均相同，同一人所有經塗改之答案卡鉛筆墨跡成份亦均相同，但同一
      人經塗改與未經塗改之鉛筆墨跡成份均不相同。八十六年二技考生答案卡所
      有經採樣分析之塗改鉛筆墨跡係分別由兩種含不同成份筆芯之鉛筆所劃成。八
      十六年大學部及專修科考生答案卡所有經採樣分析之塗改鉛筆墨跡係由同一種
      成份筆芯之鉛筆所劃成，但與用於塗改同年二技考生答案卡之兩種鉛筆筆芯成
      份均不同云云（見偵查卷第五宗第七十六頁至第八十二頁）。簡言之，同一人
      所有答案卡中，未經塗改部分鉛筆墨跡成份均為相同（以代號Ａ式鉛筆墨跡稱
      之），經塗改部分鉛筆墨跡成份亦均相同（以代號Ｂ式鉛筆墨跡稱之），但經
      塗改部分與未經塗改部分之鉛筆墨跡成份則不相同（Ａ、Ｂ式鉛筆墨跡成份並
      不相同）。依此鑑定所得資料判斷，茍若被告丙○○參加八十六年度專修班考
      試書寫答案卡時確實攜帶有同數目之Ａ、Ｂ兩式鉛筆，並持以交互使用；則其
      在分別更改四科一０六題中，恰巧均使用Ｂ式鉛筆之或然率微乎其微，不及億
      萬分之一（按每一題選擇Ｂ式鉛筆之或然率為二分之一，一０六題中均恰好選
      擇Ｂ式鉛筆之或然率為二分之一的一０五次方）。從而，被告丙○○參加八十
      六年度專修班考試答案卡內塗改部分，顯非被告丙○○自己所為；而應以同案
      被告宙○○前揭所供係渠個人事後篡改乙節，較符事理而可採信。
    (三)而被告丙○○經篡改上開答案卡內之答案後，通過警大八十六年度專修班考試
      並進入警大就讀，亦有中央警察大學八十八年五月十日（八八）校教字第八六
      一八七一號函所附之本案起訴書所載各被告係參加該校何種考試、是否錄取並
      就讀之資料一份存卷可稽（偵查卷第五宗第七十六頁、第一審卷第六宗第一○
      七頁至第一一○頁）。則同案被告宙○○之前揭供述核與事實相符，自屬可信
      。被告丙○○確有交付賄款六十萬元予同案被告宙○○，並經由被告宙○○之
      協助而通過警大八十六年度專修班考試之情事，已可認定。
    (四)又查，同案被告宙○○嗣於八十七年九月三日之警訊中雖翻異前供改稱：Ｑ○
      ○與被告丙○○至警大時，並未與伊談及考試之事云云。惟衡諸經驗法則，當
      事人或證人於案發當初所為之供述，因較少權衡利害得失或受他人之干預，自
      較事後翻異之詞為可信，故除非可證明其更異之詞與事實更為相符，或其初供
      係虛偽者外，自不得任意捨棄初供不採（最高法院著有七十三年台上字第三九
      九八號、八十二年度台上字第五三一一號、八十三年度台上字第三二四三號等
      判決可資參照）。況，一般人對於牽涉犯罪之事均避之惟恐不及，此為週知之
      事實；更遑論依本件同案被告宙○○於警局初訊中所為之供述，其所涉嫌者係
      依據法令從事公務之人員關於違背職務之行為收受賄賂之重罪；是故茍非確然
      有此行為，宙○○自無虛偽編撰以自陷囹圄之理。因之，同案被告宙○○之前
      揭供詞中，應以八十七年八月十二日警訊中供陳「有陳國興、玄○○、李三民
      、癸○○、Ｑ○○及Ｌ○○等人介紹；... Ｑ○○介紹丙○○一人；... 代價
      每名實際到我手裡大概新臺幣參拾萬至伍拾萬元」等語；及八十七年八月十二
      日警訊中所供「其餘考生每名收取參拾萬至伍拾萬元之賄款，總數約二百萬元
      ，透過玄○○、李三民、癸○○及Ｑ○○轉交予我」云云二節，較為可信，附
      此敘明。尚不得以同案被告宙○○事後翻異前供，即否認渠在警訊供述之真實
      性。
    (五)再查，關於本件被告丙○○行賄同案被告宙○○之金額究係三十萬元或五十萬
      元，或公訴人所稱之五十萬元以上乙節，因同案被告宙○○於警訊時原係供稱
      ：每名代價是三十萬元至五十萬不等等語；嗣自八十七年八月二十七日以後之
      偵查及法院審理時即全部否認犯行，且被告丙○○亦否認犯行，是已無從就此
      部分再予查證。故當以最低三十萬元之行賄金額認定對被告較為有利，併此說
      明。
    (六)被告聲請傳喚之證人Ｑ○○在本院庭證稱：八十六年初介紹他們（丙○○與宙
      ○○）認識，因為當時我和丙○○在同單位，在聊天的時候有提到他想要報考
      警大，我也剛唸完沒有多久，所以我帶邱念芳去警大買書，買完書之後經過電
      算中心的交誼廳，我進去剛好看見郭老師（宙○○），就介紹他們認識；...
      （問：當天是否專程帶丙○○去認識宙○○？）不是，當天最主要就是帶丙○
      ○去買書云云（見本院九十三年二月二十三日準備程序筆錄）。然同案被告宙
      ○○於八十七年八月十二日、八月十二日之警訊筆錄中多次提及Ｑ○○，並明
      確指證Ｑ○○即係介紹丙○○行賄，並為實際交付賄款之人；依同案被告宙○
      ○之前揭指證，Ｑ○○原係參與行賄之共同正犯；衡諸常情，本難期渠所為之
      供述得客觀、實在；自亦不得執該等證詞，據為被告丙○○有利之認定。
    (七)綜上所述，被告丙○○之前開辯解，不足採信。本件事證明確，被告丙○○犯
      行洵堪認定。
  二查，被告丙○○於本件行為時係台北縣警察局海山分局第二組警員（於考取警大
    八十六年度專修班後，調任內政部警政署保安警察第一總隊第五大隊隊員，於八
    十七年十二月十四日被免職），有內政部警政署八十八年四月二十七日（八八）
    警署人字第四五七九七號函暨所附之人事資料在卷可憑（見原審卷第五宗第一六
    三頁），其係依據法令從事公務之人員，至堪認定。被告丙○○於參加警大八十
    六學年度專修班考試時，透過Ｑ○○對於依據法令從事公務之人員宙○○，關於
    違背職務之行為交付賄賂，核係犯貪污治罪條例第十一條第一項之行賄罪（有關
    被告丙○○未成立公訴人所指之刑法第二百十一條之變造公文書罪嫌部分，詳如
    後述）。被告丙○○與Ｑ○○間，對於行賄之犯行，有行為之分擔（丙○○準備
    賄款，Ｑ○○交付賄款），皆為共同正犯。被告丙○○對於依據法令從事公務之
    人員，關於違背職務之行為行求、期約，進而交付賄賂，則行求、期約賄賂之低
    度行為，應為其交付賄賂之高度行為所吸收，故不另論對於依據法令從事公務之
    人員關於違背職務之行為行求、期約賄賂罪。又，案外人Ｑ○○本身並非考生，
    尚無行賄以求錄取之動機，應認其僅是基於幫助被告丙○○行賄之犯意，交付賄
    款予同案被告宙○○，然因Ｑ○○已實施交付賄賂之構成要件行為，故其就上述
    行賄犯行，仍應與被告丙○○成立共同正犯，附此敘明。
  三原審就被告丙○○部分，認罪證明確，因予論科，固非無見。惟查，原判決對於
    被告丙○○行賄之時間、地點漏未認定，尚有未合。被告丙○○之上訴意旨仍執
    前詞否認犯行，雖無理由，然原判決關於被告丙○○部分既有前述之可議，仍屬
    無可維持，應予撤銷改判。爰審酌被告丙○○身為警員，所為損害警界聲譽與形
    象甚巨，且將前揭考試之正確性及公平性破壞殆盡，嚴重打擊警界士氣，且其於
    犯後毫無悔意，猶飾詞卸責等一切情狀，仍如原審量處如主文所示之刑，並依貪
    污治罪條例第十七條、刑法第三十七條第二項規定，宣告褫奪公權四年。
  四
    (一)公訴意旨另以：被告丙○○於報考警大八十六年度二技班行賄部分，另涉有刑
      法第二百十一條之變造公文書罪嫌云云。惟訊之被告丙○○則堅詞否認有此犯
      行，辯稱：不知同案被告宙○○之舞弊方法等語。
    (二)經查：被告丙○○自警訊時起，即否認知悉宙○○係以何方法舞弊，而宙○○
      亦未曾供陳渠有告訴被告丙○○關於本案舞弊之方法；何況於警大招生考試中
      收賄作弊，茍被發覺不僅所牽涉者係重罪，且茲事體大嚴重影響警大校譽，衡
      情同案被告宙○○自無可能就其詳細之犯罪手段大肆張揚；是以被告丙○○所
      辯：不知宙○○係以何方式舞弊等語，尚堪採信。
    (三)綜上所論，本案公訴人所舉事證並不足以證明被告丙○○有何故意變造公文書
      之罪行，而依職權調查之結果，亦未發現其他確可形成此部分有罪心證之積極
      證據，即不能證明被告丙○○確知宙○○舞弊方法之犯行；此部分原應為無罪
      之諭知，惟公訴人認被告丙○○此部分犯行，與前開起訴判決有罪部分，有方
      法、結果之牽連關係，屬裁判上一罪，故不另為無罪之諭知。
伍、Ｃ○○部分：
  一公訴訴意旨略以：被告Ｃ○○（原名陳國興，經本院另行判處罪刑）係前中央警
    官學校第四十一期畢業，於八十六年間原為該校教授，為依據法令從事公務之人
    員。Ｃ○○與宙○○不但係同事，且更係宙○○之同校學長。八十六年六月間某
    日，Ｃ○○因得知宙○○有非屬正途之特殊管道可讓考生進入警大就讀，乃至宙
    ○○之辦公室詢問可否利用此管道讓一些人進入警大就讀，其所得之賄賂將分一
    部分與宙○○，經宙○○應允後，陳祥威與宙○○二人遂共同基於對於違背職務
    之行為收受賄賂之概括犯意聯絡，於警大八十六年度二技班考前（指初試日期八
    十六年九月二十八日前），由Ｃ○○連續向Ｈ○○、Ｆ○○、Ｐ○○、戊○○、
    亥○○、酉○○、己○○、Ｏ○○等八名考生（均由本院另行判處罪刑）各收受
    賄款一百萬元（共計八百萬元），並於數日後之八十六年九月間某日，在警大旁
    之大崗國中對面倉庫之停車場內，交付內裝一百萬元及前開八名考生個人資料之
    一只塑膠袋予宙○○，所餘之七百萬元則均由Ｃ○○取得。因認被告Ｃ○○與宙
    ○○共同涉有貪污治罪條例第四條第一項第五款之違背職務收受賄賂及刑法第二
    百十一條之變造公文書罪嫌云云。
  二公訴人認被告Ｃ○○涉有貪污治罪條例第四條第一項第五款之違背職務收受賄賂
    及刑法第二百十一條之變造公文書罪嫌，無非以：(一)被告Ｃ○○確經由被告Ｔ○
    ○之媒介，收取被告Ｈ○○、Ｆ○○之賄款二百萬元乙情，業經被告Ｔ○○、Ｈ
    ○○二人於警訊及本署偵訊中坦承不諱，且被告Ｈ○○與被告Ｔ○○間有長官、
    同事之深厚情誼，被告Ｈ○○之所以於偵訊初期矢口否認行賄犯行，其所顧慮之
    一即係恐牽扯出被告Ｔ○○，其嗣後見事證明確矢口否認於事無補乃將被告Ｔ○
    ○供出，可見被告Ｈ○○自白之可信度極高，況被告Ｈ○○係於本署偵查中收押
    禁見時坦承行賄犯行，當時其乃收押禁見，無法與被告Ｔ○○串供、證，經核對
    其與被告Ｔ○○之自白，對向被告Ｃ○○行賄之始末供述極為詳盡及一致，另被
    告Ｈ○○於考前確有要求其母親黃王滿子準備二百萬元，經由被告Ｆ○○匯款一
    節，亦經證人黃王滿子及被告Ｆ○○到庭陳述明確，可見被告Ｈ○○確有籌湊賄
    款行賄無誤；(二)被告Ｃ○○確曾交付一百餘萬元予被告宙○○，並交予約十人之
    名單，交待將事辦好乙情，業據被告宙○○於警訊及本署偵訊中多次供承不諱，
    被告宙○○與被告Ｃ○○係多年之同事關係，被告宙○○甚至視被告Ｃ○○為長
    官，對其言出計從，斷無誣指之可能，被告Ｃ○○空言否認，顯係飾卸之詞，不
    足採信；為其主要之論據。訊之被告Ｃ○○則堅決否認有何違背職務收受賄賂及
    變造公文書犯行辯稱：伊與宙○○並無交情，不知有何特殊管道可以進入警大就
    讀，且亦未向Ｈ○○、Ｆ○○、Ｐ○○、戊○○、亥○○、酉○○、己○○、Ｏ
    ○○等人收受賄款；伊於Ｈ○○所述之八十七年九月二十三日清晨六時許，即已
    搭計程車回苗栗縣後龍鎮，不可能於台北市○○○路交流道附近之啟聰學校附近
    收受Ｈ○○交付之賄款二百萬元；伊與宙○○間存有怨隙，故宙○○誣指其有收
    受賄賂等語。
  三按共同正犯，須有意思之聯絡或行為之分擔（最高法院三十年上字第二一三二號
    、四十六年臺上字第一三０四號判例參照）。又事實之認定，應憑證據，如未能
    發現相當證據，或證據不足以證明，自不能以推測或擬制之方法，以為裁判基礎
    。且認定犯罪事實所憑之證據，雖不以直接證據為限，間接證據亦包括在內；然
    而無論直接證據或間接證據，其為訴訟上之證明，須於通常一般之人均不致有所
    懷疑，而得確信其為真實之程度者，始得據為有罪之認定，倘其證明尚未達到此
    一程度，而有合理之懷疑存在時，事實審法院復已就其心證上理由予以闡述，敘
    明其如何無從為有罪之確信，因而為無罪之判決，尚不得任意指為違法，最高法
    院四十年台上字第八六號、七十六年台上字第四九八六號亦分別著有判例。經查
    ：
    (一)同案被告宙○○於八十七年八月十二日警訊中雖供陳：陳國興（即Ｃ○○）介
      紹酉○○、Ｏ○○及戊○○、Ｐ○○、乙○○、Ｈ○○、己○○、Ｆ○○、李
      憲德等人，代價每名實際到我手裡大概新臺幣參拾萬至伍拾萬元（見偵字第一
      二０二九號卷第一宗第十六頁正面）。其中陳國興、酉○○、Ｏ○○及戊○○
      、Ｐ○○、乙○○、己○○、Ｆ○○、李憲德均否認有受賄、行賄之行為，而
      無從向其等查證受賄、行賄之詳情；然另據同案被告Ｈ○○於獲案之初在警訊
      中即供陳：我請求他（按指Ｔ○○）說「能不能介紹（陳國興即Ｃ○○）給我
      認識」；... 後來我趁Ｔ○○離座時直接向陳國興詢問「聽說考警大有管道，
      是否可以幫忙」云云（見偵字第一二七九八號偵查卷第十二宗第四十八頁）。
      顯見本案之行賄係源由Ｈ○○之請求、發動；被告Ｃ○○之取得Ｈ○○交付之
      款項，乃係本於為Ｈ○○等人行賄之原因而代為轉交。至於，被告Ｃ○○自其
      中雖有抽取部分款項中飽私囊；然同案被告宙○○迭次表示對此詳情伊並不清
      楚等語；基此應可得見關於Ｃ○○於仲介中抽取謀利，並非宙○○所為知情。
      從而，此部分顯係被告Ｃ○○為其個人私利向考生虛報行賄價格之詐取財行為
      ，尚難認被告Ｃ○○就收受賄賂犯行，與同案被告宙○○間有如何之犯意聯絡
      或行為分擔。
    (二)被告酉○○、Ｏ○○及戊○○、Ｐ○○、乙○○、Ｈ○○、己○○、Ｆ○○、
      李憲德等人參與警大八十六年度二技班考試答案卡雖有遭塗改，固有中央警察
      大學八十七年十一月二十五日（八七）校科字第八七五六三一號函暨所附鑑定
      書與刑事警察局八十七年十一月二十日（八七）刑偵(二)字第九○○○二號移送
      書內所附之「八十六年度招生考試篡改電腦答案卡題數表」各一份在卷可憑。
      然此部分係同案被告宙○○所為乙節，業據同案被告宙○○陳明「八十六年度
      修改考生分數方法與八十七年度一樣，利用修改分數程式俟機在電腦上修改完
      成，八十六年因考生電腦卡片一直留在電算中心很久所以修改過分數之電腦卡
      ，我有再抽出將它改為與得分內容相同之答案」等語在卷（見偵字第一二０二
      九號卷第一宗第十八頁）。遍閱全卷，就本案收受賂及變造公文書部分之犯行
      ，又查無被告Ｃ○○與宙○○間有事前謀議之情事；揆諸首揭判例意旨，尚難
      僅據被告Ｃ○○有代轉賄款並從中謀利之行為，即執以為被告Ｃ○○涉有共謀
      收受賂及變造公文書犯行之論據。
  四此外，復查無其他積極證據，足資證明被告Ｃ○○有公訴人所指之貪污治罪條例
    第四條第一項第五款違背職務收受賄賂及刑法第二百十一條變造公文書罪嫌，被
    告Ｃ○○之犯罪尚屬不能證明。原審未及詳查遽予論罪科刑，尚有可議。被告Ｃ
    ○○之上訴意旨執以指摘原判不當，為有理由，應由本院將決關於被告Ｃ○○部
    分予以撤銷，改為被告Ｃ○○無罪之諭知。
  五至於，被告Ｃ○○雖涉有詐欺取財及與行賄者共同涉有貪污治罪條例第十一條第
    一項之行賄犯行，惟該部分犯行並未經起訴，本院自屬無從併予審判。且詐欺取
    財、行賄與收受賄賂，乃截從不同之事，二者基本事實並非同一，本院亦無從逕
    行變更檢察官起訴法條予以審理，論處被告Ｃ○○詐欺取財及行賄罪刑。此部分
    應由檢察官另行偵查處理，併此敘明。
陸、Ｈ○○、Ｔ○○、Ｆ○○部分：
  一Ｈ○○、Ｔ○○部分：
    (一)訊之上訴人即被告Ｈ○○對於前揭事實已坦承不諱。另被告Ｔ○○則矢口否認
      有共同行賄犯行，辯稱：伊沒有參與本案，伊只有打電話給Ｃ○○介紹Ｈ○○
      他們認識，為了要買參考書而已，本案伊不知情，亦未與Ｃ○○約定交付賄款
      之時間、地點；警訊筆錄內所寫的均是警察拿Ｈ○○筆錄給其看，叫其按照筆
      錄內容回答，不然會被收押云云。被告Ｔ○○之選任辯護人則為被告Ｔ○○辯
      稱：被告Ｔ○○依法應已「自首」，原審僅「自白」亦有失當；Ｈ○○於八十
      七年月二十三日警訊時之自白，雖曾提及Ｔ○○介紹Ｃ○○與其認識，惟堅稱
      「我行賄作弊乙事，他並不知情，亦沒有居間協助」有該次警詢筆錄在卷可稽
      ；嗣後於八十七年十月二十六日檢察官係以證人身分傳訊Ｔ○○，亦有該次偵
      訊筆錄以及Ｔ○○簽署之證人結文在卷可憑，益見檢察官當時並未發覺Ｔ○○
      亦為犯罪嫌疑人，Ｔ○○旋於該次偵訊「自白」犯罪，檢察官始為發覺等語。
      惟查：
      1.被告Ｈ○○對於前揭事實，及其收得被告Ｆ○○入之二百萬元提領後交付
        予同案被告Ｃ○○，亦一併交付其與被告Ｆ○○之姓名、准考證號碼、服務
        單位予同案被告Ｃ○○等情，已於警詢、檢察官偵查及本院審理中坦承不諱
        （見偵查卷第十二宗第四九頁背面、第五六頁背面至第五八頁、第六二頁、
        第一○九頁，本院九十三年三月十一日審理筆錄）。
      2.被告Ｔ○○確有代同案被告Ｈ○○向同案被告Ｃ○○查詢有關以不正方法通
        過警大八十六度二技班考試之管道與所需代價，並且代同案被告Ｈ○○與同
        案被告Ｃ○○聯絡交款之時間、地點，進而與同案被告Ｈ○○一同前往交付
        賄款等情，業據被告Ｔ○○於偵訊及警訊時供承不諱（見偵字第一二七九八
        號偵查卷第十二宗第六五頁至第七四頁、同卷第一○八頁至第一一○頁）。
        迄至八十七年十一月十三日檢察官偵查中仍詳確供陳：交款前他（Ｈ○○）
        就問我可否曾加一人，我說我不能決定，要問陳國興（即Ｃ○○）；事後我
        就打電話給陳國興，陳某考慮後說價碼也是一百萬元；... 我證實有介紹他
        們二人認識，錢是由黃某直接交給陳某云云（見偵字第一二七九八號偵查卷
        第十二宗第一０九頁）
      3.被告Ｈ○○及同案被告Ｆ○○之八十六年度二技班考試答案卡確有遭塗改，
        其塗改之題數，Ｈ○○部分高達四科九十二題，Ｆ○○部分高達四科六十三
        題，除有該答案卡扣案可稽外，另有中央警察大學八十七年十一月二十五日
        （八七）校科字第八七五六三一號函暨所附鑑定書與刑事警察局八十七年十
        一月二十日（八七）刑偵(二)字第九○○○二號移送書內所附之「八十六年度
        招生考試篡改電腦答案卡題數表」各一份在卷可憑。又，被告Ｈ○○及同案
        被告Ｆ○○因而通過警大八十六年度二技班考試並進入警大就讀，亦有中央
        警察大學八十八年五月十日（八八）校教字第八六一八七一號函所附之本案
        起訴書所載各被告係參加該校何種考試、是否錄取並就讀之資料一份存卷可
        稽（見偵查卷第五宗第七六頁、第二一宗卷首、原審卷第六宗第一○七頁至
        第一一○頁）。
      4.同案被告宙○○於八十七年八月十二日警訊中亦曾供稱：被告Ｈ○○及Ｆ○
        ○係經由同案被告Ｃ○○所介紹等語（見偵查卷第一宗第十七頁）。同案被
        告宙○○於警詢中之供述，固屬被告以外之人在審判外之陳述，在法院審理
        中又翻異前供，否認有收賄及篡改考試資料情事；然該被告於檢察官偵查中
        已一再陳明：警訊中所述實在等語。該同案被告宙○○於偵查中向檢察官所
        為之陳述，並無不可信之情況；於警詢中所為之陳述具有較可信之特別情況
        ，且為證明犯罪事實存否所必要者，依刑事訴訟法第一百五十九條之一、同
        條之規定，自得為證據。
      5.被告Ｈ○○、Ｔ○○與同案被告之前開供述互核相符，並有答案卡扣案，及
        「八十六年度招生考試篡改電腦答案卡題數表」一件、各被告係參加該校何
        種考試、是否錄取並就讀資料一份附卷可參；則被告Ｈ○○、Ｔ○○與同案
        被告之前開供述，自屬可信。
      6.被告Ｔ○○在法院審理中雖辯稱：本案伊不知情，亦未與Ｃ○○約定交付賄
        款之時間、地點；警訊筆錄內所寫的均是警察拿Ｈ○○筆錄給其看，叫其按
        照筆錄內容回答，不然會被收押等語。然查：被告Ｔ○○如何代同案被告Ｈ
        ○○向同案被告Ｃ○○查詢有關以不正方法通過警大八十六度二技班考試之
        管道與所需代價，並且代同案被告Ｈ○○與同案被告Ｃ○○聯絡交款之時間
        、地點，進而與同案被告Ｈ○○一同前往交付賄款等情，既據被告Ｔ○○與
        Ｈ○○於警訊及檢察官偵查中供承在卷；且係於八十七年十月二十六日在台
        灣桃園地方法院檢察署檢察官偵訊時，即已坦承犯行，嗣經檢察官於訊畢後
        ，將其交予內政部警政署刑事警察局人員就細節部分再為訊問，並於刑事警
        察局人員訊問完畢後，再由檢察官複訊，被告Ｔ○○於檢察官複訊時，仍供
        承於警訊筆錄中所述內容均屬實在，請求緩刑等語，迄八十七年十一月十三
        日檢察官再為偵訊時，被告仍坦承確有前開行為。足徵被告Ｔ○○於警訊及
        檢察官偵查中之自白，應係出於自由意志，堪予採信。被告Ｔ○○在法院審
        理中之上述辯解，及同案被告Ｈ○○於原審中所稱伊未告知Ｔ○○要交賄款
        云云；應係臨訟卸責、相互迴護，不足採信。
      7.被告Ｔ○○之選任辯護人雖另為被告辯以：被告Ｔ○○係自首，依貪污治罪
        條例第十一條第三項規定，應免除其刑云云。然查：同案被告Ｈ○○在檢察
        官於八十七年十月二十三日偵查中已詳確指陳：我聽說有管道可入警大就讀
        ，但不得其門而入，我於八十六年九月初與警專長官Ｔ○○聊到該情，他告
        訴我，他聽說警大有一教授有門路，他來聯絡看看，九月中旬他說他聯絡好
        了，每人一百萬，我說二人可不可以，他說問看看，後來他回覆我說可以，
        並告知我交錢的時、地，九月二十三或二十四日上午六時許，我在警校載謝
        某至北市○○○路交流道附近之啟聰學校門口，該教授已在該處等候，因謝
        某認識該車，就告訴我說就是他，我即進入該車，坐於右前座，我即將牛皮
        紙袋（內裝現金二百萬元及我與Ｆ○○之姓名、准考證號碼、服務單位）交
        與該人，隨後即離去云云（見第一二七九八號偵查卷第十二宗第五十六頁背
        面）。依該偵查筆錄之內容，有偵查、追訴犯罪職務之檢察官已可明確知悉
        被告Ｔ○○參與行賄犯罪之詳細情節，而可認被告Ｔ○○於彼時即已為有偵
        查犯罪職權之警察機關公務員所發覺，是其繼此之後在檢察官偵查中所為坦
        承犯行之供述，應屬自白，而非自首。辯護人謂被告Ｔ○○應依自首規定免
        除其刑，自無足採。至於，承辦檢察官於八十七年十月二十六日之偵查庭雖
        係以證人身分傳訊Ｔ○○，並命其簽署證人結文；然觀諸上訴各節，承辦檢
        察官之此部分程序顯係出於疏忽所致，尚難以承辦檢察官有此疏忽之舉措，
        即得否認被告Ｔ○○參與行賄犯罪之情節，早因同案被告Ｈ○○在檢察官於
        八十七年十月二十三日偵查中之詳確供述，已被有偵查、追訴犯罪職務之檢
        察官查覺之事實。
      8.至於同案被告Ｃ○○交付予同案被告宙○○之賄款依同案被告宙○○於警訊
        、偵訊時所述係一百餘萬元。而被告Ｃ○○自始即否認犯行，被告宙○○於
        其後之偵、審中亦均否認犯行，故有關被告Ｃ○○交付予同案被告宙○○之
        金額，以最低額一百萬元為認定依據，併此敘明。
      9.綜上所述，本件被告Ｈ○○、Ｔ○○前揭犯罪事證已臻明確，渠等犯行均堪
        認定。
    (二)再查：
      1.被告Ｈ○○於上述行為時，係任內政部警政署保安警察第一總隊直屬中隊隊
        員，調派於警專代理區隊長及擔任事務員職務，嗣因考取警大八十六年度二
        技班，而於八十六年十一月二十四日調派內政部警政署保安警察第一總隊第
        五大隊隊員（嗣於八十七年十二月十四日被免職）；被告Ｔ○○於本件行為
        時，係任台灣警察專科學校總隊部訓導；此有內政部警政署八十八年四月二
        十七日（八八）警署人字第四五七九七號函暨所附之人事資料存卷可稽（見
        原審卷第五宗第一六三頁），故其係依據法令從事公務之人員。
      2.被告Ｈ○○及Ｆ○○係經由被告Ｔ○○聯絡、介紹透過Ｃ○○行賄宙○○，
        而宙○○係自八十三年六月十五起兼代警大電算中心代理主任至八十七年七
        月三十一日止，負責綜理該校資訊行政、教學及研究事項等業務，宙○○兼
        代該電算中心代理主任，於該校辦理招生考試時，負責招生委員會電子計算
        機作業組業務，其職掌事項為擬定電子計算機作業人員訓練計畫、簽印及測
        試有關電腦閱卷卡片、輸入及輸出考生資料、負責電腦閱卷及核計考試成績
        、打印成績單及協助錄取分發工作、處理考生申請成績複查等事項，亦經中
        央警察大學八十八年五月十日（八八）校關字第八八一八七○號函記載明確
        （原審卷第六宗第四十八頁）；宙○○自屬依據法令從事公務之人員無訛。
        從而宙○○於警大八十六學年度二技班考試時，利用辦理該校電腦閱卷之便
        ，收受Ｃ○○轉交被告Ｈ○○所交付其與被告Ｆ○○之部分賄賂，應允為其
        二人竄改成績分數使其達到錄取分數。宙○○所為乃係對於其職務上「不應
        為而為」之違背職務行為。
      3.核被告Ｈ○○於參加警大八十六年度二技班考試時，對於依據法令從事公務
        之人員，關於違背職務之行為交付賄賂之所為，係犯貪污治罪條例第十一條
        第一項之行賄罪（有關被告Ｈ○○未成立公訴人所指之刑法第二百十一條之
        變造公文書罪嫌部分，詳如後述）。被告Ｈ○○對於依據法令從事公務之人
        員，關於違背職務之行為行求、期約，進而交付賄賂，則行求、期約賄賂之
        低度行為，應為其交付賄賂之高度行為所吸收，故不另論對於依據法令從事
        公務之人員，關於違背職務之行為行求、期約賄賂罪。又，被告Ｈ○○於偵
        查及審判中自白犯行，應依貪污治罪條例第十一條第三項之規定減輕其刑。
      4.被告Ｔ○○於八十六年間因未參加警大二技班考試，其本身固無行賄必要，
        惟其因受同案被告Ｈ○○之請求，先後代Ｈ○○向另一同案被告Ｃ○○查詢
        以不正當方法通過警大八十六年度二技班考試之管道及所需代價，及徵詢Ｃ
        ○○可否增加行賄人數，是其顯係基於幫助被告Ｈ○○行求、期約賄賂之故
        意。然其嗣又與被告Ｈ○○一同前往交付賄款予Ｃ○○轉交同案被告宙○○
        ，則其即已參與交付賄款之構成要件行為。核其所為，對於依據法令從事公
        務之人員，關於違背職務之行為交付賄賂，係犯貪污治罪條例第十一條第一
        項之行賄罪（有關被告Ｔ○○未成立公訴人所指之刑法第二百十一條之變造
        公文書罪嫌部分，詳如後述）。被告Ｔ○○原雖係基於幫助同案被告Ｈ○○
        與Ｆ○○之故意，對於依據法令從事公務之人員，關於違背職務之行為行求
        、期約，進而交付賄賂，惟其既已參與交付賄賂之構成要件行為，關於所犯
        前述罪名，即應以共同正犯論。又其行求、期約賄賂之低度行為，應為其交
        付賄賂之高度行為所吸收，故不另論幫助對於依據法令從事公務之人員，關
        於違背職務之行為行求、期約賄賂罪。被告Ｔ○○於偵查中自白犯行，雖於
        本院審判時否認犯行，惟仍應依貪污治罪條例第十一條第三項之規定減輕其
        刑。
      5.被告Ｈ○○與Ｔ○○、陳祥威間，對於前開犯行中交付宙○○賄款部分，有
        犯意之聯絡與行為之分擔，皆為共同正犯。
    (三)原審判決：
      1.以被告Ｈ○○罪證明確，因而據予論科，固非無見。惟查：同案被告Ｆ○
        ○不知且未參與交付賄款之構成要件行為（另詳如後述）；原審判決認被告
        Ｈ○○、Ｆ○○間，有犯意之聯絡與行為之分擔，皆為共同正犯，尚有未洽
        。未認定同案被告Ｃ○○為行賄之共同正犯，亦有未合。被告Ｈ○○上訴
        意旨請求准予緩刑，雖無可取（詳後述），然原判決關於此部分既有上開可
        議之處，即屬無可維持，應予撤銷改判。爰審酌被告Ｈ○○於本件行為時係
        任內政部警政署保安警察第一總隊直屬中隊隊員，調派於警專代理區隊長及
        擔任事務員職務，竟不知以身作則，以行賄手段通過警大入學初試，不但敗
        壞考試風紀，斲喪考試公平競爭之威信，且嚴重打擊警界士氣及聲譽，併考
        量其犯罪後坦承犯行等一切情狀，量處如主文所示之刑，並依貪污治罪條例
        第十七條規定，宣告褫奪公權三年。又，被告Ｈ○○另坦承於八十七年警大
        二技班考試時，與同案被告Ｂ○○透過同案被告Ｒ○○，仲介同案被告徐銘
        鴻等人向宙○○對於違背職務之行為交付賄賂之手段冀圖非法進入警大就學
        ，其人數多達六人，故本院認為不宜予以宣告緩刑，併此敘明。
      2.就被告Ｔ○○部分，亦認罪證明確，因而據予論科，固非無見。惟查：被告
        Ｔ○○係對於未發覺之犯罪自首而接受裁判，原審未依自首之例減輕其行，
        均有未當。被告Ｔ○○上訴意旨仍執前詞否認犯行，雖無可取；然原判決關
        於被告Ｔ○○部分既有上開可議，即屬無可維持，應予撤銷改判。爰審酌被
        告Ｔ○○於本件行為時係任台灣警察專科學校總隊部訓導，，竟不知以身作
        則，仍為同案被告Ｈ○○、Ｆ○○查詢行賄管道並與Ｈ○○共同前往交付賄
        款，所為不但損害警界聲譽及形象至鉅，且嚴重破壞前揭考試之正確性及公
        平性，惟犯後已自首而接受裁判等一切情狀，量處如主文所示之刑，並依貪
        污治罪條例第十七條規定，併予宣告褫奪公權三年。
      3.至於，被告Ｈ○○關於警大八十七年度二技班仲介同案被告徐銘鴻等人向稕
        源行賄，被訴涉犯貪污治罪條例第四條第一項第五款之對於違背職務之行為
        收受賄賂罪部分，業經本院更審前判決無罪確定，併此敘明。
    (四)
      1.公訴意旨另以：被告Ｈ○○、Ｔ○○對於Ｈ○○報考警大八十六年度二技班
        行賄部分，另涉有刑法第二百十一條之變造公文書罪嫌云云。惟訊之被告Ｈ
        ○○、Ｔ○○堅詞否認有此犯行，辯稱：不知同案被告宙○○之舞弊方法等
        語。
      2.經查：被告Ｈ○○、Ｔ○○自警訊時起，即否認知悉宙○○係以何方法舞弊
        ，而宙○○亦未曾供陳渠有告訴被告Ｈ○○、Ｔ○○關於本案舞弊之方法；
        何況於警大招生考試中收賄作弊，茍被發覺不僅所牽涉者係重罪，且茲事體
        大嚴重影響警大校譽，衡情同案被告宙○○自無可能就其詳細之犯罪手段大
        肆張揚；是以被告Ｈ○○、Ｔ○○所辯：不知宙○○係以何方式舞弊等語，
        尚堪採信。
      3.綜上所論，本案公訴人所舉事證並不足以證明被告Ｈ○○、Ｔ○○有何故意
        變造公文書之罪行，而依職權調查之結果，亦未發現其他確可形成此部分有
        罪心證之積極證據，即不能證明被告Ｈ○○、Ｔ○○確知宙○○舞弊方法之
        犯行；此部分原應為無罪之諭知，惟公訴人認被告Ｈ○○、Ｔ○○此部分犯
        行，與前開起訴判決有罪部分，有方法、結果之牽連關係，屬裁判上一罪，
        故不另為無罪之諭知。
  三Ｆ○○部分：
    (一)公訴意旨略以：同案被告Ｈ○○因於前揭時地見已與Ｃ○○搭上線，乃將此情
      告知當時任職於雲林縣警察局北港分局警備隊擔任警員，為依據法令從事公務
      之人員，且同時亦有報考警大八十六年度二技班之兄嫂Ｆ○○（嗣於八十七年
      十二月十四日被免職），Ｆ○○經考慮後，亦決定要循此管道入學，乃與Ｈ○
      ○基於對於依據法令從事公務之人員，關於違背職務之行為行求、期約賄賂之
      犯意聯絡，由Ｈ○○再請Ｔ○○幫渠等向Ｃ○○詢問可否增加一人，而Ｔ○○
      亦基於幫助Ｆ○○對於依據法令從事公務之人員，關於違背職務之行為行求及
      期約賄賂之犯意，代向Ｃ○○徵詢，經Ｃ○○同意後，Ｆ○○遂與Ｈ○○共同
      基於對於依據法令從事公務之人員，關於違背職務之行為交付賄賂之犯意聯絡
      ，由Ｆ○○分次將不知情之Ｈ○○母親黃王滿子交付之一百二十萬元、以及其
      自己由郵局定存解約所得之八十萬元，先入Ｈ○○位於金融機構之帳戶內。
      再由Ｈ○○於八十六年九月二十三日上午六時許，駕車自警專搭載Ｔ○○，共
      同攜帶現金二百萬元及渠與Ｆ○○之個人基本資料，前往與Ｃ○○約定之台北
      市○○○路交流道附近啟聰學校門口，於抵達時，Ｃ○○早已在該處坐於自用
      小客車內等候。經Ｔ○○之介紹Ｈ○○與Ｃ○○認識後，Ｈ○○乃坐入Ｃ○○
      自用小客車之右前座，將其預先備妥之現金二百萬元與其自己、Ｆ○○之基本
      資料交付予Ｃ○○後離去，而後Ｃ○○於八十六年九月間某日，在警大旁之大
      崗國中對面倉庫之停車場內，交付內裝一百萬元及包含Ｈ○○、Ｆ○○及同案
      被告Ｐ○○、戊○○、亥○○、酉○○、己○○、Ｏ○○等個人資料之一只塑
      膠袋交付予宙○○。嗣經八十六年九月二十八日考試後，Ｈ○○與Ｆ○○二人
      果然順利通過考試，並進入警大就讀。因認被告Ｆ○○於參加警大八十六年度
      二技班考試時，對於依據法令從事公務之人員，關於違背職務之行為有交付賄
      賂之行為，涉係犯貪污治罪條例第十一條第一項之行賄罪及刑法第二百十一條
      之變造公文書罪嫌云云。
    (二)公訴人認被告Ｆ○○涉有貪污治罪條例第十一條第一項之行賄罪及刑法第二百
      十一條之變造公文書罪嫌，無非以：被告Ｈ○○行賄之賄款，有部分係被告Ｆ
      ○○所匯予，且該賄款之金額極大，被告Ｆ○○於匯款或借款前怎可能未加過
      問，況被告Ｈ○○連自己部分之賄款尚需經其母親貸款支應，更無向其兄嫂借
      錢來為其行賄後，反自己負擔鉅額債務之理，被告Ｈ○○倘未與被告Ｆ○○共
      議，不可能無端為被告Ｆ○○行賄，被告Ｆ○○所辯，亦不足採；為其主要之
      論據。惟訊之被告Ｆ○○則堅絕否認有任何行賄犯行，辯稱：伊僅係為伊婆婆
      即被告Ｈ○○之母親黃王滿子款，而前開八十萬元係屬黃王滿子向其所借，
      伊不知Ｈ○○要該等款項作何用；至於測謊報告對其不利部分，既無詳實之數
      據，應不足採等語。
    (三)惟按犯罪事實應依證據認定之，無證據不得推定其犯罪事實，刑事訴訟法第一
      百五十四條第二項定有明文。又事實之認定，應憑證據，如未能發現相當證據
      ，或證據不足以證明，自不能以推測或擬制之方法，以為裁判基礎。且認定犯
      罪事實所憑之證據，雖不以直接證據為限，間接證據亦包括在內；然而無論直
      接證據或間接證據，其為訴訟上之證明，須於通常一般之人均不致有所懷疑，
      而得確信其為真實之程度者，始得據為有罪之認定，倘其證明尚未達到此一程
      度，而有合理之懷疑存在時，事實審法院復已就其心證上理由予以闡述，敘明
      其如何無從為有罪之確信，因而為無罪之判決，尚不得任意指為違法，最高法
      院四十年台上字第八六號、七十六年台上字第四九八六號亦分別著有判例。經
      查：
      1.同案被告Ｈ○○自八十七年十月二十三日警訊起即坦承全部犯罪，然其筆錄
        中始終未曾提及有與被告Ｆ○○謀議行賄之情事（見第一二七九八號偵查卷
        第十二宗第四十五頁至第五十頁，第五十五頁至第五十八頁）；又於警訊及
        檢察官偵查中一再堅稱：（Ｆ○○）不知道（以行賄作弊方式考取）；...
        （Ｆ○○）不知情，我擅自幫他的等語（見同上卷第四十九頁、第五七頁）
        。核與同案被告Ｔ○○檢察官偵查中所供：交款前他（Ｈ○○）就問我可否
        曾加一人，我說我不能決定，要問陳國興（即Ｃ○○）；事後我就打電話給
        陳國興，陳某考慮後說價碼也是一百萬元；... 我證實有介紹他們二人認識
        ，錢是由黃某直接交給陳某云云（見偵字第一二七九八號偵查卷第十二宗第
        一０九頁）相符。則本案此部分之行賄款項，係由同案被告Ｈ○○請託Ｔ○
        ○居中與Ｃ○○聯絡，再由同案被告Ｈ○○將現款親自交附予Ｃ○○請其代
        轉，應可認定。
      2.同案被告Ｈ○○於八十七年十月二十三日警訊中又供陳：（行賄之二百萬元
        ）是向我母親黃王滿子拿的，但我沒有告訴她用途為何，我只告訴她以後再
        說云云（見偵字第一二七九八號偵查卷第四十八頁背面）。證人即同案被告
        Ｈ○○之母黃王滿子亦在檢察官於八十七年十一月二日偵查中供稱：該錢是
        我養豬口蹄疫補助一百九十八萬元，我將其中之一百萬元交給Ｆ○○，另九
        十八萬元留為公司用，另再標會（多少錢忘了）再叫隋女補足一百萬元，由
        隋女匯二百萬元給Ｈ○○，他並未告知該筆錢作何用；Ｆ○○沒有問該筆錢
        何用等語（見同上卷第八十五頁背面）；二人所供情節，均為相符。
      3.證人黃王滿子與同案被告Ｈ○○係母子至親，與被告Ｆ○○僅係婆媳關係；
        本案行賄之二百萬現款又多係黃王滿子籌措，被告Ｆ○○僅係受託補足部分
        款項及代為匯款；於我國舊有習俗下，證人黃王滿子與Ｈ○○間授受款項之
        原因如何，實非被告Ｆ○○所宜置喙。是以被告Ｆ○○所辯：伊不知Ｈ○○
        要該等款項作何用乙節，尚難認與常理有違。參以：同案被告Ｈ○○自八十
        七年十月十四日起即遭檢察官以其涉貪污治罪條例犯行罪嫌重大，有事實足
        認有串供之虞，當庭逮捕並聲請羈押、禁見（嗣於八十七年十一月二十三日
        始經承辦檢察官諭知交保候傳，見同上卷第十六頁、第一０七頁）；於八十
        七年十月二十三日警訊時，又屬警大招失弊案發生不久，犯行全貌混沌不明
        ，社會各界交相指責，Ｈ○○個人又經認有串供之虞遭羈押、禁見之際，自
        保猶嫌不足，衡情當無自陷困境而仍故意迴護兄嫂Ｆ○○之理；是其於前揭
        警訊、檢察官偵查中所供「（Ｆ○○）不知道（以行賄作弊方式考取），（
        Ｆ○○）不知情，我擅自幫他的」云云，自屬可信。
      4.測謊常因施測之環境及受測者之身體狀況，而影響其測定之結果，是以測謊
        所得之結論尚非必然準確可信，僅宜作為偵查方向之參考。況且，測謊時應
        有相關之對照組及適當之測謊問題，以供為施測及參酌；尤不宜以直接犯罪
        事實之有無，做為施測之問題，否則豈非所有重大難為追訴之犯罪，均將相
        關嫌疑人送測，所有困難即得迎刃而解。本案被告Ｆ○○於警方偵辦中經送
        請測謊，對於1.有關八十六年入學考，你有沒有行賄這個人（宙○○）？2.
        八十六年間，你有沒有透過陳國興（Ｃ○○）行賄這個人（宙○○）？3.八
        十六年入學考，你有沒有作弊？各問題為施測。然就該等類同之問題，同一
        受測人Ｆ○○卻有「未說謊」、「說謊」二個兩極化之結論，其中似有矛盾
        ；更可得見測謊之結論不宜直接執為被告論罪科刑之論據。
      5.遍閱全卷，又查無被告Ｆ○○與Ｈ○○有如何事前之謀議，或參與行賄送款
        之事實，尚難以同案被告宙○○有為其篡改考試答案卡之情事，即執以為被
        告Ｆ○○涉有行賄罪及變造公文書犯行之論據。
    (四)此外，復查無其他積極證據，足資證明被告Ｆ○○有公訴人所指之貪污治罪條
      例第十一條第一項之行賄罪及刑法第二百十一條之變造公文書犯行，被告Ｆ○
      ○之犯罪尚屬不能證明。原審未及詳查遽予論罪科刑，尚有可議。被告Ｆ○○
      之上訴意旨執以指摘原判不當，為有理由，應由本院判決關於Ｆ○○部分予以
      撤銷，改為被告Ｆ○○無罪之諭知。
柒、被告Ｐ○○、戊○○、酉○○、己○○、蔡俊格部分：
  一訊據被告Ｐ○○、戊○○、酉○○、己○○、Ｏ○○六人均矢口否認有右揭犯行
    ；Ｐ○○辯稱：伊我沒有行賄，考試之前伊都不認識相的任何一人。戊○○辯稱
    ：Ｈ○○和Ｔ○○說我有行賄的部分不實在，宙○○所言名單部分，是因為別人
    的名字劃掉後，才補上伊的名字，伊根本不認識宙○○，沒有行賄的行為。被告
    酉○○答辯稱：考試完答案卡就交給學校，其餘不知情；選任辯護人張金盛律師
    為被告酉○○辯護稱：我們認為這二十個人的名單部分有疑義，這名單到底是哪
    裡來的，裡面還有什麼資料，卷內並沒有這方面的資料，以宙○○的記憶能夠馬
    上指出二十個人嗎，名單的人數數字轉換，到底何者為正確；另外酉○○是榜首
    ，如果由宙○○幫他舞弊的，為何要以榜首的資格來引人注意。己○○辯稱：沒
    有行賄的事實。Ｏ○○辯稱：答案卡考試完就交出去，不知道有無被竄改，伊沒
    有行賄；選任辯護人曾孝賢律師為被告Ｏ○○辯護稱：我們認為本案的證據不足
    以認定被告Ｏ○○之犯行，原審依據宙○○的自白，但是宙○○的自白有多處與
    事證不相符等語。惟查：
    (一)同案被告宙○○於八十七年八月十二日警訊中供陳：陳國興介紹酉○○、Ｏ○
      ○及戊○○、Ｐ○○、乙○○、Ｈ○○、己○○、Ｆ○○、李憲德等人；...
      代價每名實際到我手裡大概新臺幣參拾萬至伍拾萬元（見偵字第一二０二九號
      卷第一宗第十六頁正面）。同日由檢察官複訊時供陳：（問：在偵訊中之供述
      及筆錄是否皆實在？）都實在；（問：警方有無刑求逼供？）沒有（見偵字第
      一二０二九號卷第一宗第二十一頁背面）。又於八十七年八月十二日警訊中供
      陳：於八十六年初陳國興到我辦公室曾問我有無辦法幫考生透過電腦錄取，我
      說可以，隔一陣子陳國興就用塑膠袋裝一筆錢大約一百多萬內附考生姓名及准
      考證號碼（見偵字第一二０二九號卷第一宗第二十八頁面）。同日由檢察官複
      訊時供陳：（問：警訊是否皆實在？）均實在；（問：有否刑求？）沒有（見
      同上卷第三十一頁背面）。同案被告宙○○於警詢中之供述，固屬被告以外之
      人在審判外之陳述，嗣後在法院審理中又翻異前供，否認有收賄及篡改考試資
      料情事。然該被告於警訊及檢察官偵查中之供述，並無遭刑求逼供之情事，已
      如前述（見宙○○部分理由）；宙○○在檢察官偵查中又一再陳明：警訊中所
      述實在等語。該同案被告宙○○於偵查中向檢察官所為之陳述，並無不可信之
      情況；於警詢中所為之陳述具有較可信之特別情況，且為證明犯罪事實存否所
      必要者，依刑事訴訟法第一百五十九條之一、同條之規定，自得為證據。
    (二)次查，被告Ｐ○○、戊○○、酉○○、己○○、Ｏ○○之八十六年度二技班考
      試答案卡確有遭塗改，其有更改之部分Ｐ○○多達四科七十四題、戊○○多達
      四科八十三題、酉○○多達兩科四十八題、己○○多達三科七十六題、Ｏ○○
      多達四科六十九題等情，除有該答案卡扣案可稽外，並有內政部警政署刑事警
      察局八十七年十一月二十日（八七）刑偵(二)字第九○○○二號移送書內所附「
      八十六年度招生考試篡改電腦答案卡題數表」在卷可稽（見偵查卷第二十一宗
      第一─十六頁）。再查，據中央警察大學八十七年十一月二十五日（八七）校
      科字第八七五六三一號函附鑑定書中與八十六學年度答案卡有關者之結論略以
      ：考生答案卡含經塗改及未經塗改者，同一人所有未經塗改之答案卡鉛筆墨
      跡成份均相同，同一人所有經塗改之答案卡鉛筆墨跡成份亦均相同，但同一人
      經塗改與未經塗改之鉛筆墨跡成份均不相同。八十六年二技考生答案卡所有
      經採樣分析之塗改鉛筆墨跡係分別由兩種含不同成份筆芯之鉛筆所劃成。八十
      六年大學部及專修科考生答案卡所有經採樣分析之塗改鉛筆墨跡係由同一種成
      份筆芯之鉛筆所劃成，但與用於塗改同年二技考生答案卡之兩種鉛筆筆芯成份
      均不同云云（見偵查卷第五宗第七十六頁至第八十二頁）。簡言之，同一人所
      有答案卡中，未經塗改部分鉛筆墨跡成份均為相同（以代號Ａ式鉛筆墨跡稱之
      ），經塗改部分鉛筆墨跡成份亦均相同（以代號Ｂ式鉛筆墨跡稱之），但經塗
      改部分與未經塗改部分之鉛筆墨跡成份則不相同（Ａ、Ｂ式鉛筆墨跡成份並不
      相同）。依此鑑定所得資料判斷，茍若被告Ｐ○○、戊○○、酉○○、己○○
      、Ｏ○○參加八十六年度專修班考試書寫答案卡時確實攜帶有同數目之Ａ、Ｂ
      兩式鉛筆，並持以交互使用；則Ｐ○○、戊○○、亥○○、酉○○、己○○、
      Ｏ○○，恰巧均使用Ｂ式鉛筆之或然率微乎其微（Ｐ○○之或然率為二分之一
      的七十三次方、戊○○之或然率為二分之一的八十二次方、酉○○之或然率為
      二分之一的四十七次方、己○○之或然率為二分之一的七十五次方、Ｏ○○之
      或然率為二分之一的六十八次方）。從而，被告Ｐ○○、戊○○、酉○○、己
      ○○、蔡俊格參加八十六年度專修班考試答案卡內塗改部分，顯非被告Ｐ○○
      、戊○○、酉○○、己○○、蔡俊格自己所為；而應以同案被告宙○○前揭所
      供係渠個人事後篡改乙節，較符事理而可採信。
    (三)本案八十六年度專修班、二技班考試答案卡雖前後兩次送請鑑定，惟兩次鑑定
      之主旨內容並不不同，第一次係鑑定「鉛筆墨跡」，第二次係鑑定「更改題號
      」，而第二次鑑定之所以無法明確鑑定者乃係扣案答案卡之「更改題號」，係
      因扣案答案卡遭更改者，均係「擦拭過之答案欄」雖留有極微量之碳墨，但均
      已滲入紙張纖維內致無法鑑定。是第二次鑑定因涉及擦拭過之答案欄內碳墨極
      微量而無法鑑定」，然第一次鑑定採樣之答案欄上均有鉛筆墨跡，所不同者僅
      係有經塗改及未經塗改者。故不得以第二次鑑定結果否定第一次完備之採樣及
      詳實專業數據分析之結論。
    (四)又被告Ｐ○○、戊○○、酉○○、己○○、Ｏ○○經篡改上開答案卡內之答案
      後，通過警大八十六年度專修班考試並進入警大就讀，亦有中央警察大學八十
      八年五月十日（八八）校教字第八六一八七一號函所附之本案起訴書所載各被
      告係參加該校何種考試、是否錄取並就讀之資料一份存卷可稽（偵查卷第五宗
      第七十六頁、第一審卷第六宗第一○七頁至第一一○頁）。則同案被告宙○○
      之前揭供述核與事實相符，自屬可信。被告Ｐ○○、戊○○、酉○○、己○○
      、Ｏ○○確有經由交付賄款Ｃ○○予同案被告宙○○，並經由被告宙○○之協
      助而通過警大八十六年度二技班考試之情事，已可認定。
    (五)綜上各節，本件得以認定被告Ｐ○○、戊○○、酉○○、己○○、Ｏ○○等六
      人確有透過同案被告Ｃ○○而行賄同案被告宙○○，且經核以同案被告Ｃ○○
      就透過其仲介之同案被告Ｈ○○與Ｆ○○，均係每人收取一百萬元之賄款，故
      核以被告Ｐ○○、戊○○、酉○○、己○○、Ｏ○○等六人參加之考試科別與
      同案被告Ｈ○○、Ｆ○○相同，且均係透過同案被告Ｃ○○為仲介，而同案被
      告Ｃ○○於仲介完畢後，係與同案被告Ｈ○○、Ｆ○○等人之資料一併交付予
      同案被告宙○○等情，足認被告Ｐ○○、戊○○、亥○○、酉○○、己○○、
      Ｏ○○等六人之行賄金額，亦當係每人一百萬元。再者，被告Ｐ○○、戊○○
      、酉○○、己○○、Ｏ○○等六人將賄款交付Ｃ○○之地點，因被告Ｐ○○等
      五人及同案被告Ｃ○○自始即均否認犯行，在本院審判中已無從查知。
    (六)被告Ｐ○○等五人各別交付Ｃ○○賄款之時間？雖因被告Ｐ○○等六人及Ｃ○
      ○均始終否認犯行不予供明，然查被告Ｐ○○等六人所報考之警大八十六學年
      度二技班考試日期係在八十六年九月二十八日；另據同案被告宙○○所供Ｃ○
      ○係於八十六年九月間轉交賄款一百餘萬元（見偵查卷第十四宗第七十三頁，
      Ｃ○○轉交賄款之數額因無法確定，故以最有利於被告之一百萬元認定之）。
      且衡之常情，Ｃ○○當係收受被告Ｐ○○等六人賄款後隔數日即將賄款轉交，
      故被告Ｐ○○等六人應也是在八十六年九月間交付，附此敘明。
    (七)證人林照堂雖於更審前證稱有向被告戊○○借款一百萬元，證人李順倩亦證述
      確有此情。然查，行賄之金額不以自己之薪資收入為惟一來源；況被告戊○○
      能借款一百萬元與林照堂，顯示其尚有財力；且本件被告戊○○有行賄之前開
      犯行事證已明，故該二證人之證詞無法為被告戊○○有利之認定。
    (八)被告酉○○聲請查詢伊及配偶之資金往來情形，用以證明伊並未行賄乙節；因
      伊行賄之金額不以伊自己與配偶之薪資收入為惟一來源；且本件事證已明，亦
      已如前述，故此部分之證據方法亦不足為被告酉○○有利之認定。
    (九)綜上所述，被告Ｐ○○等五人前揭辯解，均屬卸責之詞，均不足採信。
  二被告Ｐ○○於本件行為時係基隆市警察局第二分局警備隊警員、被告戊○○於本
    件行為時係苗栗縣警察局苗栗分局北苗派出所警員，被告酉○○於本件行為時係
    基隆市警察局第一分局忠二路派出所警員，被告己○○於本件行為時係台北縣警
    察局金山分局警備隊警員，被告Ｏ○○原係內政部警政署保安警察第一總隊第五
    大隊隊員，於八十六年七月一日調任內政部警政署航空警察局保安警察隊警員；
    其等五人均於八十七年十二月十四日被免職乙節，有內政部警政署八十八年四月
    二十七日（八八）警署人字第四五七九七號函暨所附之人事資料記載明確（第一
    審卷第五宗第一六三頁），其等五人均係依據法令從事公務之人員。被告Ｐ○○
    、戊○○、酉○○、己○○、Ｏ○○等五人於參加警大八十六年度二技班考試時
    ，分別透過Ｃ○○，對於依據法令從事公務之人員宙○○，關於違背職務之行為
    行求、期約，進而交付賄賂，係犯貪污治罪條例第十一條第一項之行賄罪；其等
    行求、期約賄賂之低度行為，應為其交付賄賂之高度行為所吸收，故不另論對於
    依據法令從事公務之人員，關於違背職務之行為行求、期約賄賂罪（有關被告Ｐ
    ○○、戊○○、酉○○、己○○、Ｏ○○均未成立公訴人所指之刑法第二百十一
    條之變造公文書罪嫌部分，均詳如後述）。又查，同案被告Ｃ○○原雖係基於幫
    助同案被告Ｐ○○、戊○○、酉○○、己○○、Ｏ○○之故意，對於依據法令從
    事公務之人員，關於違背職務之行為行求、期約，進而交付賄賂，惟其既已參與
    交付賄賂之構成要件行為，關於所犯前述罪名，即應以共同正犯論。被告Ｐ○○
    、戊○○、酉○○、己○○、Ｏ○○分別與Ｃ○○間有行為之分擔，皆為共同正
    犯。
  三原審關於被告Ｐ○○、戊○○、酉○○、己○○、Ｏ○○等六人部分，認罪證明
    確，均予論罪科刑，原非無見。惟查：就被告Ｐ○○等五人分別行賄之時間，原
    判決僅籠統記載「八十六年九月二十八日警大二技班考試前」，而各別行賄之地
    點則均付之闕如，自有未合。又被告Ｐ○○等五人分別與Ｃ○○為行賄之共同正
    犯，原判決未予認定，亦有未洽。被告Ｐ○○、戊○○、酉○○、己○○、Ｏ○
    ○上訴均仍執前詞否認犯行，雖無理由；然原判決關於被告Ｐ○○、戊○○、酉
    ○○、己○○、Ｏ○○部分既有上述之可議，仍屬無可維持，應予撤銷改判。爰
    審酌被告Ｐ○○、戊○○、酉○○、己○○、Ｏ○○均身為警員，所為損害警界
    聲譽與形象甚巨，且將前揭考試之正確性及公平性破壞殆盡，嚴重打擊警界士氣
    及聲譽，且其等於犯後毫無悔意，飾詞卸責等一切情狀，仍如原審各量處如主文
    所示之刑，並依貪污治罪條例第十七條、刑法第三十七條第二項規定，均宣告褫
    奪公權四年。
  四
    (一)公訴意旨另以：被告Ｐ○○、戊○○、酉○○、己○○、蔡俊格對於Ｈ○○報
      考警大八十六年度二技班行賄部分，另涉有刑法第二百十一條之變造公文書罪
      嫌云云。惟訊之被告Ｐ○○、戊○○、酉○○、己○○、蔡俊格均堅詞否認有
      此犯行，辯稱：不知同案被告宙○○之舞弊方法等語。
    (二)經查：被告Ｐ○○、戊○○、酉○○、己○○、蔡俊格自警訊時起，即否認知
      悉宙○○係以何方法舞弊，而宙○○亦未曾供陳渠有告訴被告Ｐ○○、戊○○
      、酉○○、己○○、蔡俊格關於本案舞弊之方法；何況於警大招生考試中收賄
      作弊，茍被發覺不僅所牽涉者係重罪，且茲事體大嚴重影響警大校譽，衡情同
      案被告宙○○自無可能就其詳細之犯罪手段大肆張揚；是以被告Ｐ○○、戊○
      ○、酉○○、己○○、蔡俊格所辯：不知宙○○係以何方式舞弊等語，尚堪採
      信。
    (三)綜上所論，本案公訴人所舉事證並不足以證明被告Ｐ○○、戊○○、酉○○、
      己○○、蔡俊格有何故意變造公文書之罪行，而依職權調查之結果，亦未發現
      其他確可形成此部分有罪心證之積極證據，即不能證明被告Ｐ○○、戊○○、
      己○○、蔡俊格確知宙○○舞弊方法之犯行；此部分原應為無罪之諭知，惟公
      訴人認被告Ｐ○○、戊○○、酉○○、己○○、蔡俊格此部分犯行，與前開起
      訴判決有罪部分，有方法、結果之牽連關係，屬裁判上一罪，故不另為無罪之
      諭知。
捌、被告亥○○部分：
  一公訴意旨略以：被告亥○○於本件行為時係基隆市警察局第三分局警備隊警員（
    於八十七年十二月十四日被免職）。被告亥○○於行為時均為依據法令從事公務
    之人員，均有報考八十六學年度警大二技班考試。而於八十六年九月二十八日警
    大二技班考試前，因得知透過Ｃ○○有非屬正途之特殊管道可讓考生進入警大就
    讀，乃於同年九月二十八日考試前之同年九月間某日，在某不詳地點，基於對於
    依據法令從事公務之人員，關於違背職務之行為期約與交付賄賂之犯意，而分別
    交付一百萬元予Ｃ○○，數日後之某不詳日期，Ｃ○○在警大旁之大崗國中對面
    倉庫之停車場內，交付內裝一百萬元及前開六名考生及含Ｈ○○、Ｆ○○個人資
    料之一只塑膠袋予宙○○，所餘之七百萬元則均由Ｃ○○取得。嗣經八十六年九
    月二十八日考試後，被告亥○○果然順利通過考試，並均進入警大就讀。因認被
    告亥○○涉有貪污治罪條例第四條第一項第五款之違背職務收受賄賂及刑法第二
    百十一條之變造公文書罪嫌云云。
  二公訴人認被告亥○○涉有貪污治罪條例第十一條第一項之行賄罪及刑法第二百十
    一條之變造公文書罪嫌，無非以：同案被告宙○○之供證，及自扣案被告亥○○
    之八十六年度二技班考試答案卡確有遭塗改，為其主要之論據。惟訊之被告亥○
    ○堅決否認有行賄犯行；辯稱：答案卡的部分伊是考試完就交給學校，伊的分數
    不經塗改就已經達到錄取的標準，毋庸行賄等語。
  三按犯罪事實應依證據認定之，無證據不得推定其犯罪事實，刑事訴訟法第一百五
    十四條第二項定有明文。又共同被告不利己之供述，固得採為其他共同被告犯罪
    之證據，惟此項不利之供述，依刑事訴訟法第二百七十條第二項之規定，仍應調
    查其他必要之證據，以察其是否與事實相符，自難專憑此項供述，為其他共同被
    告犯罪事實之認定。事實之認定，應憑證據，如未能發現相當證據，或證據不足
    以證明，自不能以推測或擬制之方法，以為裁判基礎。且認定犯罪事實所憑之證
    據，雖不以直接證據為限，間接證據亦包括在內；然而無論直接證據或間接證據
    ，其為訴訟上之證明，須於通常一般之人均不致有所懷疑，而得確信其為真實之
    程度者，始得據為有罪之認定，倘其證明尚未達到此一程度，而有合理之懷疑存
    在時，事實審法院復已就其心證上理由予以闡述，敘明其如何無從為有罪之確信
    ，因而為無罪之判決，尚不得任意指為違法，最高法院三十一年上字第二四二三
    號、四十年台上字第八六號、七十六年台上字第四九八六號亦分別著有判例。經
    查：
    (一)原審同案被告宙○○於八十七年八月十二日警訊中固曾供陳：陳國興介紹...
      亥○○... 代價每名實際到我手裡大概新臺幣參拾萬至伍拾萬元云云（見偵字
      第一二０二九號卷第一宗第十六頁背面）。然其前於八十七年八月十一日警訊
      中另供陳：我先設定好一個程式附著跟著主啟式（ＣＯＮＴ九三二一）啟動，
      並於報名手續完成後，我再將相關考生准考證輸入該程式中，於（八十七年）
      七月二十四日凌晨當ＣＯＮＴ九三二一程式運算各科成績時，相關學生之各科
      成績會自動調整達到錄取標準等語（見偵字第一二０二九號偵查卷第一宗第十
      頁背面）。依同案被告宙○○之前開供述，宙○○將相關考生准考證輸入該程
      式後，電腦程式會自動將原不及格考生之成績調整為及格。
    (二)次查，警大八十六年度二技班考試成績（個人得分）之計算係「（筆試成績／
      最高筆試總分）X 70 +（個人資績計分／最高資績計分）X30」；考試結果，
      被告亥○○國文六十二分，警察法規六十五點六分，警察勤務七十七點三分，
      英文九十三分，刑法七十點六七分，筆試總分三五八點五七分，資積記分二十
      二點三分；而該年度筆試考五科，最高筆試總分為三百八十九點八七分，最高
      資績計分為四十七點七五分，男生最低分數六十九點八八分，有八十六年度二
      技班考試成績單在卷可查。又，該次考試第四科每題二分，答錯一題倒扣零點
      五分；亦有試卷附卷可稽。再查，被告亥○○遭懷疑筆試篡改之題數為十四題
      ，有該答案卡扣案可證，並有內政部警政署刑事警察局八十七年十一月二十日
      （八七）刑偵(二)字第九○○○二號移送書內所附「八十六年度招生考試篡改電
      腦答案卡題數表」在卷可稽（見偵查卷第二十一宗第一─十六頁）。再查，以
      篡改十四題每題兩分計算共為二十八分，再加上倒扣四分之一之分數；則扣除
      篡改部分之考題，共須減去三五分。以亥○○筆試總分三五八點五七分扣除三
      十五分，其總成績尚有三二三點五七分；以該分數之除以最高筆試總分得零點
      八二九，再乘以七０後，所得筆試成績之計分為五十八點零九。再以被告資積
      記分二十二點三分除以最高資績計分為四十七點七五分，為零點四六七，以之
      乘以三十，資績記分得十四零一分。以被告亥○○所得筆試成績計分五十八點
      零九，加上資績記分十四分點零一，共為七十二點一０分，尚超過該次考試男
      生最低分數六十九點八八分，仍達於錄取標準。
    (三)被告亥○○參加警大八十六年度二技班考試之成績，扣除被懷疑篡改部分之分
      數，既仍達最低分數六十九點八八分之錄取標準。則同案被告宙○○前開所指
      收受亥○○賄款，而為亥○○篡改分數，使其達到錄取標乙節，即非實在。
    (四)遍閱全卷，又查無相關資料足以為被告張容慕涉有行賄、變造公文書犯行之佐
      證；揆諸首揭判例意旨，自難僅憑同案被告宙○○有瑕疵之供詞，即執為被告
      張容慕涉有行賄、變造公文書犯行之論據。
  四此外，復查其他積極證據足認被告亥○○涉有公訴人所指貪污治罪條例第十一條
    第一項之行賄罪及刑法第二百十一條之變造公文書罪嫌，被告亥○○之犯罪尚屬
    不能證明。原審未及詳查，遽以論罪科刑，自有未洽。被告亥○○上訴意旨執以
    指摘原判決此部分不當，為有理由，應由本院將原判決有關被告亥○○部分撤銷
    ，改為被告亥○○無罪之諭知。
玖、被告玄○○、壬○○部分：
  一訊據上訴人即被告玄○○、壬○○矢口否認有行賄犯行；玄○○辯稱：伊沒有送
    錢，也沒有送資料，伊是送半斤茶葉給宙○○；且考試時都會用二支筆云云。選
    任辯護人李巾律師亦為被告玄○○辯稱：原審的認定事實錯誤，玄○○的部分
    並沒有交付價金等語。被告壬○○辯稱：伊確實沒有交付賄款五十萬元給宙○○
    ，而伊當時誤以為要搭宙○○之自用小客車前往餐廳，才會上車，且上車時與宙
    ○○短暫相處約五分鐘，純為簡單的寒暄，根本未提到與本案有關之案情，是有
    一起去海產店吃飯，但是沒有送錢云云。惟查：
    (一)被告玄○○於八十七年九月七日檢察官偵查中坦承：八十六年五月間，但家齊
      與我、郭秀媚、宙○○四人在汐止土雞城吃飯，郭某趁郭秀媚上洗手間時告訴
      我們，他有辦法讓我們上警大，六月間，我即打電話給郭某（警大辦公室）約
      在香榭飯店用餐，我與但某即問他如何可以考上警大，郭某就在餐桌上寫「
      」，我們即知他的意思，約一、二禮拜後，我與但某準備現金五十萬元，由我
      聯絡郭某在香榭飯店，後來我們二人上他的車，在車上各交五十萬元給他（見
      偵字第一二０二九號卷第三宗第六十七頁背面）；於八十七年九月十日檢察官
      偵查中又供承：（問：你究竟在何處交多少錢予郭某？）在香榭飯店前的車上
      交五十萬元，後來有到醉鴛鴦海產店吃飯（見同上卷第三宗第一一一頁背面）
      ；於八十七年十月二日檢察官偵查中仍供承：（問：究竟在何處交錢予郭某？
      ）華廈飯店附近道路的車上，我交五十萬元，但家齊亦同云云（見同上卷第三
      宗第一七七頁背面）。核與同案被告宙○○於八十七年八月十一日警訊中所供
      ：今（八七）年四月開始；金額不定，是由別人轉手過來，大概每名三十至七
      十萬不等；Ｒ○○、玄○○、Ｍ○○等人（見偵字第一二０二九號卷第一宗第
      十三頁背面）。及原審同案被告但家齊在檢察官偵查中所供：伊與玄○○在郭
      某車上各交五十萬元；華廈飯店附近路的車上，我與玄○○各交五十萬元（見
      偵字第一二０二九號卷第三宗第一一二頁、第一七九頁背面）等語相符。其等
      前揭供詞，自屬可信。雖被告玄○○、宙○○於嗣後均翻異前供，分別否認有
      行賄、收賄，然本院斟酌相關資料，仍認被告玄○○、宙○○之供述中，應以
      前開供詞較為可信。被告玄○○所辯：伊沒有送錢，也沒有送資料，伊是送半
      斤茶葉給宙○○云云，並不足採。
    (二)同案被告宙○○於八十七年九月九日檢察官偵查中供陳：玄○○介紹但家齊與
      壬○○... ，但某及林某各交五十萬元（見偵字第一二０二九號卷第三宗第七
      十五頁背面）云云。同案被告玄○○在警訊中供陳：（宙○○透露每人需要五
      十萬）之後但家齊曾經在我前往景美找他時告訴我，他曾向專八期同學壬○○
      提及可以五十萬元向宙○○行賄進入警大就讀，當時我不贊成，但就未回答；
      直到交款當天，我開車前往景美載但家齊，車行過了泰山收費站，但家齊告訴
      我，壬○○可能也要過來，我在車上又以但家齊之行動電話撥至宙○○辦公室
      告訴宙○○「多一個同學要來」，並相約至林口香榭飯店前見面，我和宙○○
      二部車先到，但家齊和我交完錢後，約過十分鐘，壬○○即開車到達，停於郭
      之白色豐田汽車後面，當時壬○○下車，手挾著一個黑色手提包，我便向壬○
      ○說，白色豐田自小客車即是宙○○之車輛，林即持手提包進入宙○○車內，
      但家齊當時也在車內（見第一二０二九號偵查卷第四宗第十四頁正、背面）。
      原審同案被告但家齊於警訊中供陳：我先告訴壬○○後，才和玄○○講，當時
      玄○○說「這樣好嗎」意思是不願太多人知道，但我告訴玄○○都是自己同學
      ，牽一下沒關係；... 當天我、玄○○、壬○○和宙○○在醉鴛鴦用餐時，席
      間我們介紹壬○○給宙○○，說是很要好的同學，後來宙○○先離開，我、玄
      ○○、壬○○留下來一會兒，我那時問壬○○「好了沒？」意思是壬○○是不
      是也和宙○○處理（賄款）好了，壬○○點頭笑笑表示好了；... 我和玄○○
      坐上宙○○車後座，宙○○把車往前開一、二十公尺後，在車上我們把錢交給
      他，後來壬○○來到對面，玄○○下車招呼壬○○將車開至宙○○車後面，玄
      ○○告訴壬○○，宙○○在車內，壬○○上車之後，我告訴宙○○，壬○○是
      我很要好之同學，我就先下車（見第一二０二九號偵查卷第四宗第九頁正、背
      面）。同案被告宙○○於檢察官偵查中之供述，及玄○○、壬○○於警詢中之
      供述，固屬被告以外之人在審判外之陳述；然該被告宙○○檢察官偵查中之供
      述，並無不可信之情況；玄○○、壬○○於警詢中所為之陳述具有較可信之特
      別情況，且為證明犯罪事實存否所必要者，依刑事訴訟法第一百五十九條之一
      、同條之規定，自得為證據；並足資為認定被告壬○○犯罪之證明。再查，同
      案被告宙○○、玄○○、壬○○等三人所供之壬○○交付賄款情節，均為相符
      。被告壬○○又矢口否認曾於前揭時地登上宙○○所駕駛之白色豐田自小客車
      上，而不願提出渠於前揭時地登上宙○○所駕白色豐田自小客車之合理緣由；
      則自應以同案被告宙○○、玄○○、但家齊等三人所為之上開供述較為可信。
      故由上述各節參互以觀，足證被告壬○○於前揭時地進入宙○○車內，係交付
      賄款予宙○○無訛。
    (三)再查，被告玄○○、壬○○之八十六年度二技班考試答案卡確有遭塗改，其有
      更改之部分玄○○多達四科一一二題，壬○○多達四科六十題，除有該答案卡
      扣案可稽外，並有內政部警政署刑事警察局八十七年十一月二十日（八七）刑
      偵(二)字第九○○○二號移送書內所附「八十六年度招生考試篡改電腦答案卡題
      數表」在卷可稽（見偵查卷第二十一宗第一─十六頁）。再查，據中央警察大
      學八十七年十一月二十五日（八七）校科字第八七五六三一號函附鑑定書中與
      八十六學年度答案卡有關者之結論略以：考生答案卡含經塗改及未經塗改者
      ，同一人所有未經塗改之答案卡鉛筆墨跡成份均相同，同一人所有經塗改之答
      案卡鉛筆墨跡成份亦均相同，但同一人經塗改與未經塗改之鉛筆墨跡成份均不
      相同。八十六年二技考生答案卡所有經採樣分析之塗改鉛筆墨跡係分別由兩
      種含不同成份筆芯之鉛筆所劃成。八十六年大學部及專修科考生答案卡所有經
      採樣分析之塗改鉛筆墨跡係由同一種成份筆芯之鉛筆所劃成，但與用於塗改同
      年二技考生答案卡之兩種鉛筆筆芯成份均不同云云（見偵查卷第五宗第七十六
      頁至第八十二頁）。簡言之，同一人所有答案卡中，未經塗改部分鉛筆墨跡成
      份均為相同（以代號Ａ式鉛筆墨跡稱之），經塗改部分鉛筆墨跡成份亦均相同
      （以代號Ｂ式鉛筆墨跡稱之），但經塗改部分與未經塗改部分之鉛筆墨跡成份
      則不相同（Ａ、Ｂ式鉛筆墨跡成份並不相同）。依此鑑定所得資料判斷，茍若
      被告玄○○參加八十六年度二技班考試書寫答案卡時確實攜帶有同數目之Ａ、
      Ｂ兩式鉛筆，並持以交互使用；則其在分別更改四科一一二題中，恰巧均使用
      Ｂ式鉛筆之或然率微乎其微，不及億萬分之一（按每一題選擇Ｂ式鉛筆之或然
      率為二分之一，一一二題中均恰好選擇Ｂ式鉛筆之或然率為二分之一的一一一
      次方）。從而，被告玄○○參加八十六年度專修班考試答案卡內塗改部分，顯
      非被告玄○○自己所為；而應以同案被告宙○○前揭所供係渠個人事後篡改乙
      節，較符事理而可採信。被告玄○○所辯：伊考試時都會用二支筆云云，亦無
      足採。
    (三)而被告玄○○、壬○○經篡改上開答案卡內之答案後，通過警大八十六年度二
      技班考試並進入警大就讀，亦有中央警察大學八十八年五月十日（八八）校教
      字第八六一八七一號函所附之本案起訴書所載各被告係參加該校何種考試、是
      否錄取並就讀之資料一份存卷可稽（偵查卷第五宗第七十六頁、第一審卷第六
      宗第一○七頁至第一一○頁）。以被告玄○○、壬○○二技班考試答案卡更改
      題數之多，果非宙○○確實有收受該二人之賄賂，豈願干冒重刑為該二人塗改
      答案卡之理；因之，同案被告宙○○之前揭供述核與事實相符，自屬可信。被
      告玄○○、壬○○確實各有交付賄款五十萬元予同案被告宙○○，並經由被告
      宙○○之協助而通過警大八十六年度二技班考試之情事，已可認定。
    (四)綜上所述，被告玄○○、壬○○在本院審理中所辯，顯係事後卸責之詞，不足
      採信，其等上述行賄犯行洵堪認定。
  二被告玄○○於為本件前揭行為時，係台北市政府警察局交通警察大隊中山分隊隊
    員（嗣於八十七年八月十三日被免職）；被告壬○○於本件行為時係任台北市政
    府警察局內湖分局西湖派出所警員（於八十七年十二月十五日被免職）乙節，有
    內政部警政署八十八年四月二十七日（八八）警署人字第四五七九七號函暨所附
    之人事資料記載明確（第一審卷第五宗第一六三頁），其係依據法令從事公務之
    人員，堪予認定。其等二人於參加警大八十六年度二技班考試時，分別透過Ｃ○
    ○，對於依據法令從事公務之人員宙○○，關於違背職務之行為行求、期約，進
    而交付賄賂，均係犯貪污治罪條例第十一條第一項之行賄罪；其等行求、期約賄
    賂之低度行為，應為其交付賄賂之高度行為所吸收，故不另論對於依據法令從事
    公務之人員，關於違背職務之行為行求、期約賄賂罪（有關被告玄○○、壬○○
    均未成立公訴人所指之刑法第二百十一條之變造公文書罪嫌部分，均詳如後述）
    。又被告玄○○已於偵查中自白此部分犯行，應依貪污治罪條例第十一條第三項
    之規定減輕其刑。
  三原審以被告玄○○、壬○○部分罪證明確，因而據予論科，固非無見。惟查：(一)
    同案被告但家齊、壬○○雖係經由被告玄○○之引介，方得認識宙○○，亦因此
    而得知行賄之途逕；然渠等均係各別為自己之得考上警大之犯意行賄，且係分別
    以各自之行為行賄宙○○，三人之間並無犯意之聯絡或行為之分擔；原判決認該
    三人間應成立共同正犯，尚有未洽。(二)原判決關於被告玄○○行賄部分，未敘明
    被告玄○○所行賄對象之宙○○為依據法令從事於公務之人員以及宙○○之所為
    係違背職務之行為，亦有未合。被告玄○○、壬○○之上訴意旨仍執陳詞否認犯
    罪，雖無可取，惟原判決關於被告玄○○（八十六年部分）、壬○○部分既有前
    揭可議之處，即屬無可維持，自應由本院予以撤銷改判。爰審酌被告玄○○、壬
    ○○犯罪之動機、手段，所為損害警界聲譽與形象甚巨，且將前揭考試之正確性
    及公平性破壞殆盡，嚴重打擊警界士氣及聲譽，且其等於犯後毫無悔意，飾詞卸
    責等一切情狀，分別量處如主文第二項所示之刑，並分別依貪污治罪條例第十七
    條規定，各宣告褫奪公權三年。
  四
    (一)公訴意旨另以：被告玄○○、壬○○報考警大八十六年度二技班行賄部分，另
      涉有刑法第二百十一條之變造公文書罪嫌云云。惟訊之被告玄○○、壬○○均
      堅詞否認有此犯行，辯稱：不知同案被告宙○○之舞弊方法等語。
    (二)經查：被告玄○○、壬○○自警訊時起，即否認知悉宙○○係以何方法舞弊，
      而宙○○亦未曾供陳渠有告訴被告玄○○、壬○○關於本案舞弊之方法；何況
      於警大招生考試中收賄作弊，茍被發覺不僅所牽涉者係重罪，且茲事體大嚴重
      影響警大校譽，衡情同案被告宙○○自無可能就其詳細之犯罪手段大肆張揚；
      是以被告玄○○、壬○○所辯：不知宙○○係以何方式舞弊等語，尚堪採信。
    (三)綜上所論，本案公訴人所舉事證並不足以證明被告玄○○、壬○○有何故意變
      造公文書之罪行，而依職權調查之結果，亦未發現其他確可形成此部分有罪心
      證之積極證據，即不能證明被告玄○○、壬○○確知宙○○舞弊方法之犯行；
      此部分原應為無罪之諭知，惟公訴人認被告玄○○、壬○○此部分犯行，與前
      開起訴判決有罪部分，有方法、結果之牽連關係，屬裁判上一罪，故不另為無
      罪之諭知。
  五
    (一)公訴意旨又以：被告玄○○因報考警大八十六年度二技班時，係經由行賄宙○
      ○而通過考試，因而知悉宙○○有不正管道可以讓考生進入警大就讀，且從中
      仲介者有「傭金」可抽，因宙○○僅向每名考生收取八十萬元之賄款，至於向
      考生開價多少及從中賺取多少差價則由仲介者各憑本事，遂萌生貪念，與宙○
      ○共同基於對於違背職務之行為要求賄賂之犯意聯絡，於八十七年五月間，向
      其原服務台北市政府警察局刑警大隊之同事游宗照告稱有此管道，且每人需一
      百萬元。游宗照得知有此門路後，即基於對於依據法令從事公務之人員，關於
      違背職務之行為期約與交付賄賂之犯意而決意行賄，於同年六月中旬，在警大
      大門口交付現金一百萬元及其個人資料予玄○○收受。經玄○○與宙○○聯絡
      後，本約定於台灣大學校門口見面，因玄○○不知如何前往，故又改於台北市
      來來大飯店門口見面。二人見面後，玄○○僅將其中之八十萬元及游宗照之個
      人資料交付予宙○○收受，玄○○則從中分取二十萬元之賄賂。嗣經八十七年
      七月十日、十一日考試，游宗照果然順利通過初試，惟因警大查覺該考試有舞
      弊情事，游宗照於八十七年八月七日複試時則未通過。因認被告玄○○與宙○
      ○共同涉有貪污治罪條例第四條第一項第五款之違背職務收受賄賂及刑法第二
      百十一條之變造公文書罪嫌云云。
    (二)公訴人認被告玄○○涉有貪污治罪條例第四條第一項第五款之違背職務收受賄
      賂及刑法第二百十一條之變造公文書罪嫌，無非以：原審同案被告游宗照供陳
      有交付賄款一百萬元予被告玄○○；被告玄○○亦供稱確有為游宗照交款予同
      案被告宙○○；且同案被告宙○○亦供承：玄○○有為游宗照交付八十萬元等
      語；為其主要之論據。訊之被告玄○○則堅決否認有何違背職務收受賄賂及變
      造公文書犯行辯稱：伊確係將游宗照交付之一百萬元全數交給宙○○，以及伊
      不知宙○○係以何方法幫助考上考生等語。
    (三)按共同正犯，須有意思之聯絡或行為之分擔（最高法院三十年上字第二一三二
      號、四十六年臺上字第一三０四號判例參照）。又事實之認定，應憑證據，如
      未能發現相當證據，或證據不足以證明，自不能以推測或擬制之方法，以為裁
      判基礎。且認定犯罪事實所憑之證據，雖不以直接證據為限，間接證據亦包括
      在內；然而無論直接證據或間接證據，其為訴訟上之證明，須於通常一般之人
      均不致有所懷疑，而得確信其為真實之程度者，始得據為有罪之認定，倘其證
      明尚未達到此一程度，而有合理之懷疑存在時，事實審法院復已就其心證上理
      由予以闡述，敘明其如何無從為有罪之確信，因而為無罪之判決，尚不得任意
      指為違法，最高法院四十年台上字第八六號、七十六年台上字第四九八六號亦
      分別著有判例。經查：
      1.原審同案被告游宗照於警訊中供稱：（玄○○）當初是基於同學情誼幫助我
        ；事實上我一直在準備考試，但因警大考試僧多粥少，是升官唯一途徑，舞
        弊事項時有所聞，若不如此，外勤工作繁忙，根本不可能考上，所以才將我
        從警積蓄孤擲一注云云（見偵字第一二０二九號偵查卷第一宗第一二０頁）
        。顯見本案之行賄係源自原審同案被告游宗照之請求、發動；被告玄○○之
        取得游宗照交付之款項，乃係本於為游宗照行賄之原因而代為轉交。至於，
        被告玄○○縱然有自其中抽取部分款項中飽私囊，亦非同案被告宙○○所得
        窺見，此部分應係被告玄○○為其個人私利向考生虛報行賄價格之詐取財行
        為，尚難認被告玄○○就收受賄賂犯行，與同案被告宙○○間有如何之犯意
        聯絡或行為分擔。
      2.原審同案被告游宗照參加警大八十七年度二技班考試答案卡確實有遭塗改，
        固有中央警察大學八十七年十一月二十五日（八七）校科字第八七五六三一
        號函暨所附鑑定書與刑事警察局八十七年十一月二十日（八七）刑偵(二)字第
        九○○○二號移送書內所附之「八十六年度招生考試篡改電腦答案卡題數表
        」各一份在卷可憑。然此部分係同案被告宙○○所為乙節，業據同案被告宙
        ○○陳明「八十六年度修改考生分數方法與八十七年度一樣，利用修改分數
        程式俟機在電腦上修改完成，八十六年因考生電腦卡片一直留在電算中心很
        久所以修改過分數之電腦卡，我有再抽出將它改為與得分內容相同之答案」
        等語在卷（見偵字第一二０二九號卷第一宗第十八頁）。遍閱全卷，就本案
        收受賂及變造公文書部分之犯行，又查無被告玄○○與宙○○間有事前謀議
        之情事；揆諸首揭判例意旨，尚難僅據被告玄○○有代轉賄款並從中謀利之
        行為，即執以為被告玄○○涉有共謀收受賂及變造公文書犯行之論據。
    (四)此外，復查無其他積極證據，足資證明被告玄○○有公訴人所指之貪污治罪條
      例第四條第一項第五款違背職務收受賄賂及刑法第二百十一條變造公文書罪嫌
      ，被告玄○○之犯罪尚屬不能證明。原審就此部分未及詳查遽予論罪科刑，尚
      有可議。被告玄○○此部分之上訴意旨執以指摘原判不當，為有理由，應由本
      院將決關於被告玄○○收受賄賂部分予以撤銷，改為被告玄○○無罪之諭知。
    (五)至於，被告玄○○雖涉有詐欺取財及與行賄者共同涉有貪污治罪條例第十一條
      第一項之行賄犯行，惟該部分犯行並未經起訴，且與其八十六年之行賄罪部分
      ，相隔一年，亦難認有概括犯意而為八十六年度之行賄罪起訴效力所及，本院
      自屬無從併予審判。又詐欺取財、行賄與收受賄賂，乃截從不同之事實，二者
      基本事實並非同一，本院亦無從逕行變更檢察官起訴法條予以審理，論處被告
      玄○○詐欺取財及行賄罪刑。此部分應由檢察官另行偵查處理，併此敘明。
拾、被告乙○○部分：
  一訊之被告乙○○矢口否認有任何行賄犯行，辯稱：伊與王俊傑及宙○○不認識，
    沒有透過王俊傑向宙○○行賄而考上警大之情事云云。惟查：
    (一)證人王俊傑於八十七年八月十日警訊時即供證：伊於八十六介紹台中市警察局
      第一分局刑事組乙○○認識宙○○，當時約在林口香榭飯店見面，當時收取費
      用七十萬，乙○○分二次（第一次四十萬，第二次三十萬）透過伊將錢交給宙
      ○○，伊沒有從中抽取任何費用（見偵字第一二０二九號卷第一宗第一四六頁
      面）。於同日檢察官複訊時供陳：去年度的二技班考試有一位叫乙○○，我於
      八十六年九月間在台中第一分局實習，我舅舅要我問是否有人要唸二技班，但
      代價是一名七十至八十萬元，故我告知王某該情後，在考後之九月間，王某在
      香榭飯店交四十萬元現金給我舅舅，當時我在場，隔兩天乙○○乘車子至警大
      門口交三十萬元給我，我於十分鐘後在校外某餐廳交給我舅舅（見偵字第一二
      ０二九號卷第一宗第一四九頁）。證人王俊傑於警詢中之供述，固屬被告以外
      之人在審判外之陳述，然該證人嗣已因之經本院另案判處有期徒刑七年，褫奪
      公權五年在案；其於偵查中向檢察官所為之陳述，並無不可信之情況；於警詢
      中所為之陳述具有較可信之特別情況，且為證明犯罪事實存否所必要者，依刑
      事訴訟法第一百五十九條之一、同條之規定，自得為證據。
    (二)被告乙○○之八十六年度二技班考試答案卡確有遭塗改，其塗改之題數高達四
      科六十六題，除有該答案卡扣案可稽外，另有中央警察大學八十七年十一月二
      十五日（八七）校科字第八七五六三一號函暨所附鑑定書與刑事警察局八十七
      年十一月二十日（八七）刑偵(二)字第九○○○二號移送書內所附之「八十六年
      度招生考試篡改電腦答案卡題數表」各一份在卷可憑。又，被告乙○○因而通
      過警大八十六年度二技班考試並進入警大就讀，亦有中央警察大學八十八年五
      月十日（八八）校教字第八六一八七一號函所附之本案起訴書所載各被告係參
      加該校何種考試、是否錄取並就讀之資料一份存卷可稽（見偵查卷第五宗第七
      六頁、第二一宗卷首、原審卷第六宗第一○七頁至第一一○頁）。
    (三)以被告乙○○二技班考試答案卡更改題數高達四科六十六題之多，果非宙○○
      確實有收受該被告之賄賂，豈願干冒重刑為該被告塗改答案卡之理；因之，證
      人王俊傑之前揭供述核與事實相符，自屬可信。被告乙○○確實有交付賄款七
      十萬元予同案被告宙○○，並經由被告宙○○之協助而通過警大八十六年度二
      技班考試之情事，已可認定。
    (四)被告乙○○之前開辯解，顯係臨訟卸責之詞，不足採信。其犯罪事證已明，自
      應依法論科。
  二被告乙○○於八十六年間參加警大二技班考試時，係台中市警察局第一分局第三
    組警員，嗣於八十七年十二月十四日被免職等情，有內政部警政署八十八年四月
    二十七日（八八）警署人字第四五七九七號函暨所附之人事資料在卷可稽（見原
    審卷第五宗第一六三頁），其係依據法令從事公務之人員，堪予認定。被告乙○
    ○於參加警大八十六年度二技班考試時，係經由證人王俊傑介紹，對於依據法令
    從事公務之人員宙○○，關於違背職務之行為行求、期約，進而交付賄賂，核係
    犯貪污治罪條例第十一條第一項之行賄罪；其行求、期約賄賂之低度行為，應為
    其交付賄賂之高度行為所吸收，故不另論對於依據法令從事公務之人員，關於違
    背職務之行為行求、期約賄賂罪（有關被告乙○○未成立公訴人所指之刑法第二
    百十一條之變造公文書罪嫌部分，詳如後述）。
  三原審以被告乙○○上述犯罪事證明確，因而援引貪污治罪條例十一條第一項、第
    十七條、刑法第十一條前段、第三十七條第二項之規定，審酌被告乙○○犯罪之
    動機、目的、手段、所生危害及犯罪後之態度等一切情狀，量處有期徒刑一年十
    月，並宣告褫奪公權四年。又敘明：公訴意旨另以被告乙○○於報考警大八十六
    年度二技班所犯前揭行賄犯行，另涉犯刑法第二百十一條之變造公文書罪嫌云云
    。惟訊之被告乙○○所堅詞否認有此犯行，辯稱：不知同案被告宙○○之舞弊方
    法等語。經查：被告乙○○自警訊時起，即否認知悉宙○○係以何方法舞弊，而
    宙○○亦未供稱其有告訴被告乙○○關於舞弊之方法，且核以宙○○亦不可能就
    其犯行大肆宣揚，是以被告乙○○所辯：不知宙○○係以何方式舞弊等語，堪予
    採信。綜上所論，本案公訴人所舉事證並不足以證明被告乙○○有何故意變造公
    文書之罪行，而依職權調查之結果，亦未發現其他確可形成此部分有罪心證之積
    極證據，即不能證明被告乙○○確知宙○○舞弊方法之犯行，本應為無罪之諭知
    ，惟公訴人認被告乙○○此部分犯行，與前開起訴判決有罪部分，有方法、結果
    之牽連關係，屬裁判上一罪，故不另為無罪之諭知等語。其認事用法，核無違誤
    ，量刑亦屬妥適。被告乙○○仍執陳詞否認行賄，指摘原判決關於此部分不當，
    為無理由，應予駁回。
拾壹、被告申○○部分：
  一訊據被告申○○矢口否認有任何行賄犯行，辯稱：伊未透過李三明拿錢給宙○○
    而考上警大之情形；又並無証據証明宙○○所稱為真，且亦無任何資金流向證明
    伊確有透過第三人向宙○○行賄，另就所謂答案卡塗改之鑑定報告亦無法得出該
    答案卡係於考試完畢後，經由他人所為之塗改行為之結論；而所謂之「竄改電腦
    答案卡題數表」更無任何證據證明其所列之題數是否正確，又縱有塗改，如何得
    出其確屬「竄改」？考試作答中伊有塗改答案卡，考試完之後就交出答案卡，之
    後的事情不知情。惟查：
    (一)同案被告宙○○於八十七年八月十二日警訊中即供陳：李三民介紹Ｒ○○、申
      ○○等人（見偵字第一二０二九號卷第一宗第十六頁）。同日由檢察官複訊時
      供陳：（問：在偵訊中之供述及筆錄是否皆實在？）都實在；（問：警方有無
      刑求逼供？）沒有（見偵字第一二０二九號卷第一宗第二十一頁背面）。於八
      十七年九月九日檢察官偵查中復供陳：李三明到我辦公室交Ｒ○○及申○○之
      名單給我，並交九十萬元給我（見偵字第一二０二九號卷第三宗第七十六頁）
      。同案被告宙○○於警詢中之供述，固屬被告以外之人在審判外之陳述，嗣後
      在法院審理中又翻異前供，否認有收賄及篡改考試資料情事。然該被告於警訊
      及檢察官偵查中之供述，並無遭刑求逼供之情事，已如前述（見宙○○部分理
      由）；宙○○在檢察官偵查中又一再陳明：警訊中所述實在等語。該同案被告
      宙○○於偵查中向檢察官所為之陳述，並無不可信之情況；於警詢中所為之陳
      述具有較可信之特別情況，且為證明犯罪事實存否所必要者，依刑事訴訟法第
      一百五十九條之一、同條之規定，自得為證據。
    (二)被告申○○之八十六年度二技班考試答案卡確有遭塗改，其塗改之題數高達四
      科八十五題，除有該答案卡扣案可稽外，另有中央警察大學八十七年十一月二
      十五日（八七）校科字第八七五六三一號函暨所附鑑定書與刑事警察局八十七
      年十一月二十日（八七）刑偵(二)字第九○○○二號移送書內所附之「八十六年
      度招生考試篡改電腦答案卡題數表」各一份在卷可憑。又，被告乙○○因而通
      過警大八十六年度二技班考試並進入警大就讀，亦有中央警察大學八十八年五
      月十日（八八）校教字第八六一八七一號函所附之本案起訴書所載各被告係參
      加該校何種考試、是否錄取並就讀之資料一份存卷可稽（見偵查卷第五宗第七
      六頁、第二一宗卷首、原審卷第六宗第一○七頁至第一一○頁）。
    (三)再查，據中央警察大學八十七年十一月二十五日（八七）校科字第八七五六三
      一號函附鑑定書中與八十六學年度答案卡有關者之結論略以：考生答案卡含
      經塗改及未經塗改者，同一人所有未經塗改之答案卡鉛筆墨跡成份均相同，同
      一人所有經塗改之答案卡鉛筆墨跡成份亦均相同，但同一人經塗改與未經塗改
      之鉛筆墨跡成份均不相同。八十六年二技考生答案卡所有經採樣分析之塗改
      鉛筆墨跡係分別由兩種含不同成份筆芯之鉛筆所劃成。八十六年大學部及專修
      科考生答案卡所有經採樣分析之塗改鉛筆墨跡係由同一種成份筆芯之鉛筆所劃
      成，但與用於塗改同年二技考生答案卡之兩種鉛筆筆芯成份均不同云云（見偵
      查卷第五宗第七十六頁至第八十二頁）。簡言之，同一人所有答案卡中，未經
      塗改部分鉛筆墨跡成份均為相同（以代號Ａ式鉛筆墨跡稱之），經塗改部分鉛
      筆墨跡成份亦均相同（以代號Ｂ式鉛筆墨跡稱之），但經塗改部分與未經塗改
      部分之鉛筆墨跡成份則不相同（Ａ、Ｂ式鉛筆墨跡成份並不相同）。依此鑑定
      所得資料判斷，茍若被告申○○參加八十六年度二技班考試書寫答案卡時確實
      攜帶有同數目之Ａ、Ｂ兩式鉛筆，並持以交互使用；則其在分別更改四科八十
      五題中，恰巧均使用Ｂ式鉛筆之或然率微乎其微，不及億萬分之一（按每一題
      選擇Ｂ式鉛筆之或然率為二分之一，八十五題中均恰好選擇Ｂ式鉛筆之或然率
      為二分之一的八十四次方）。從而，被告申○○參加八十六年度專修班考試答
      案卡內塗改部分，顯非被告申○○自己所為；而應以同案被告宙○○前揭所供
      係渠個人事後篡改乙節，較符事理而可採信。
    (四)又查，以被告申○○二技班考試答案卡更改題數高達四科八十五題之多，果非
      宙○○確實有收受該被告之賄賂，豈願干冒重刑為該被告塗改答案卡之理；因
      之，同案被告宙○○之前揭供述核與事實相符，自屬可信。被告申○○確實有
      委請李三明轉交賄款九十萬元予同案被告宙○○，並經由被告宙○○之協助而
      通過警大八十六年度二技班考試之情事，已可認定。
    (五)綜上所述，被告申○○所為前揭辯解，均屬卸責之詞，不足採信。本件事證明
      確，被告申○○犯行堪予認定。
  二被告申○○於本件行為時係台北市政府警察局大安分局臥龍街派出所警員，於八
    十七年十二月十五日被免職乙節，業據內政部警政署八十八年四月二十七日（八
    八）警署人字第四五七九七號函暨所附之人事資料記載明確（第一審卷卷第五宗
    第一六三頁），其係依據法令從事公務之人員，堪予認定。被告申○○於參加警
    大八十六年度二技班考試時，透過李三明對於依據法令從事公務之人員宙○○，
    關於違背職務之行為行求、期約，進而交付賄賂，犯貪污治罪條例第十一條第一
    項之行賄罪；其行求、期約賄賂之低度行為，應為其交付賄賂之高度行為所吸收
    ，故不另論對於依據法令從事公務之人員，關於違背職務之行為行求、期約賄賂
    罪（有關被告申○○未成立公訴人所指之刑法第二百十一條之變造公文書罪嫌部
    分，詳如後述）。被告申○○與李三明間對於前開犯行，有犯意之聯絡與行為之
    分擔，為共同正犯。
  三原審關於被告申○○部分，認罪證明確，因予論科，原非無見。惟查：原判決對
    於被告申○○行賄之時間、地點漏未認定，尚有未合。被告申○○上訴仍執前詞
    否認犯行，雖無理由。惟原判決關於被告申○○部分既有上述之可議，自無可維
    持，應予撤銷改判。爰審酌被告申○○身為警員，所為損害警界聲譽與形象甚巨
    ，且將前揭考試之正確性及公平性破壞殆盡，嚴重打擊警界士氣及聲譽，且其於
    犯後毫無悔意，飾詞卸責等一切情狀，仍如原審量處如主文所示之刑，並依貪污
    治罪條例第十七條、刑法第三十七條第二項規定，宣告褫奪公權四年，以資懲儆
    。
  四
    (一)公訴意旨另以：被告申○○報考警大八十六年度二技班行賄部分，另涉有刑法
      第二百十一條之變造公文書罪嫌云云。惟訊之被告申○○堅詞否認有此犯行，
      辯稱：不知同案被告宙○○之舞弊方法等語。
    (二)經查：被告申○○自警訊時起，即否認知悉宙○○係以何方法舞弊，而宙○○
      亦未曾供陳渠有告訴被告申○○關於本案舞弊之方法；何況於警大招生考試中
      收賄作弊，茍被發覺不僅所牽涉者係重罪，且茲事體大嚴重影響警大校譽，衡
      情同案被告宙○○自無可能就其詳細之犯罪手段大肆張揚；是以被告申○○所
      辯：不知宙○○係以何方式舞弊等語，尚堪採信。
    (三)綜上所論，本案公訴人所舉事證並不足以證明被告申○○有何故意變造公文書
      之罪行，而依職權調查之結果，亦未發現其他確可形成此部分有罪心證之積極
      證據，即不能證明被告申○○確知宙○○舞弊方法之犯行；此部分原應為無罪
      之諭知，惟公訴人認被告申○○此部分犯行，與前開起訴判決有罪部分，有方
      法、結果之牽連關係，屬裁判上一罪，故不另為無罪之諭知。
拾貳、被告地○○、Ｌ○○部分：
  一訊據被告地○○、Ｌ○○均矢口否認有任何行賄犯行，地○○辯稱：伊不認識同
    案被告宙○○，未透過管道拿錢給同案被告宙○○；伊於考試完答案卡交回，有
    無被竄改我不清楚；伊係第一名榜首，不須行賄篡改成積云云。Ｌ○○辯稱：伊
    完全不認識同案被告宙○○，答案卡是由學校保管，如有問題不能要伊負責；考
    試完之後答案卡就交回，作答中，有改答案，至於有無被竄改我不知道等語。惟
    查：
    (一)同案被告宙○○八月十二日警訊中供陳：另有地○○、Ｌ○○、玄○○等人是
      直接與我接觸的；代價每名實際到我手裡大概新臺幣參拾萬至伍拾萬元（見偵
      字第一二０二九號卷第一宗第十六頁背面）。同日由檢察官複訊時供陳：（問
      ：在偵訊中之供述及筆錄是否皆實在？）都實在；（問：警方有無刑求逼供？
      ）沒有（見偵字第一二０二九號卷第一宗第二十一頁背面）。同案被告宙○○
      於警詢中之供述，固屬被告以外之人在審判外之陳述，嗣後在法院審理中又翻
      異前供，先否認有收賄，改稱：係義務幫忙云云；嗣更否認有篡改考試資料情
      事。然宙○○在檢察官偵查中又一再陳明：警訊中所述實在等語。該同案被告
      宙○○於偵查中向檢察官所為之陳述，並無不可信之情況；於警詢中所為之陳
      述具有較可信之特別情況，且為證明犯罪事實存否所必要者，依刑事訴訟法第
      一百五十九條之一、同條之規定，自得為證據。
    (二)被告地○○、Ｌ○○之八十六年度二技班考試答案卡確有遭塗改，其中地○○
      塗改之題數高達四科九十四題，Ｌ○○塗改之題數高達四科八十九題除有該答
      案卡扣案可稽外，另有中央警察大學八十七年十一月二十五日（八七）校科字
      第八七五六三一號函暨所附鑑定書與刑事警察局八十七年十一月二十日（八七
      ）刑偵(二)字第九○○○二號移送書內所附之「八十六年度招生考試篡改電腦答
      案卡題數表」各一份在卷可憑。又，被告因而通過警大八十六年度二技班考試
      並進入警大就讀，亦有中央警察大學八十八年五月十日（八八）校教字第八六
      一八七一號函所附之本案起訴書所載各被告係參加該校何種考試、是否錄取並
      就讀之資料一份存卷可稽（見偵查卷第五宗第七六頁、第二一宗卷首、原審卷
      第六宗第一○七頁至第一一○頁）。
    (三)警大八十六年度二技班考試成績（個人得分）之計算係「（筆試成績／最高筆
      試總分）X 70 +（個人資績計分／最高資績計分）X30」；而該年度筆試考五
      科，最高筆試總分為三百八十九點八七分，最高資績計分為四十七點七五分，
      男生最低分數六十九點八八分，有八十六年度二技班考試成績單在卷可查。又
      ，該次考試每題二分、每題三分，答錯一題倒扣零點五分；亦有試卷附卷為證
      。再查，被告地○○筆試篡改之題數有九十四題，業如前述，以每題最少每提
      兩分計算，再加上倒扣四分之一之分數，則扣除篡改部分之考題後，至少要減
      去二百三十五分，亦即其筆試五科總成績不到一百六十分，以之除以最高筆試
      總分，再乘以七０後，所得筆試成績之計分不到三十分；縱使其資績計分為滿
      分三十分，其個人得分亦僅有六十分；遠遠低於男生最低分數六十九點八八分
      ，毫無錄取之可能。是其所辯：伊係第一名榜首，不須行賄篡改成積乙節，顯
      不足採。
    (四)再查，據中央警察大學八十七年十一月二十五日（八七）校科字第八七五六三
      一號函附鑑定書中與八十六學年度答案卡有關者之結論略以：考生答案卡含
      經塗改及未經塗改者，同一人所有未經塗改之答案卡鉛筆墨跡成份均相同，同
      一人所有經塗改之答案卡鉛筆墨跡成份亦均相同，但同一人經塗改與未經塗改
      之鉛筆墨跡成份均不相同。八十六年二技考生答案卡所有經採樣分析之塗改
      鉛筆墨跡係分別由兩種含不同成份筆芯之鉛筆所劃成。八十六年大學部及專修
      科考生答案卡所有經採樣分析之塗改鉛筆墨跡係由同一種成份筆芯之鉛筆所劃
      成，但與用於塗改同年二技考生答案卡之兩種鉛筆筆芯成份均不同云云（見偵
      查卷第五宗第七十六頁至第八十二頁）。簡言之，同一人所有答案卡中，未經
      塗改部分鉛筆墨跡成份均為相同（以代號Ａ式鉛筆墨跡稱之），經塗改部分鉛
      筆墨跡成份亦均相同（以代號Ｂ式鉛筆墨跡稱之），但經塗改部分與未經塗改
      部分之鉛筆墨跡成份則不相同（Ａ、Ｂ式鉛筆墨跡成份並不相同）。依此鑑定
      所得資料判斷，茍若被告地○○、Ｌ○○參加八十六年度二技班考試書寫答案
      卡時確實攜帶有同數目之Ａ、Ｂ兩式鉛筆，並持以交互使用；則其在分別更改
      四科九十四題中，恰巧均使用Ｂ式鉛筆之或然率微乎其微，不及億萬分之一（
      按每一題選擇Ｂ式鉛筆之或然率為二分之一，塗改九十四題均恰好選擇Ｂ式鉛
      筆之或然率為二分之一的九十三次方；塗改八十九題均恰好選擇Ｂ式鉛筆之或
      然率為二分之一的八十八次方）。從而，被告地○○、Ｌ○○參加八十六年度
      專修班考試答案卡內塗改部分，顯非被告地○○、Ｌ○○自己所為；而應以同
      案被告宙○○前揭所供係渠個人事後篡改乙節，較符事理而可採信。
    (五)又查，以被告地○○、Ｌ○○二技班考試答案卡更改題數分別高達四科九十四
      題、四科八十九題之多，果非宙○○確實有收受該被告之賄賂，豈願干冒重刑
      為該被告塗改答案卡之理；因之，同案被告宙○○之前揭供述核與事實相符，
      自屬可信。被告地○○、Ｌ○○確實有交付賄款予同案被告宙○○，並經由被
      告宙○○之協助而通過警大八十六年度二技班考試之情事，已可認定。
    (六)再查，關於本件被告地○○、Ｌ○○行賄同案被告宙○○之金額究係三十萬元
      或五十萬元，或公訴人所稱之五十萬元以上乙節，因同案被告宙○○於警訊時
      原係供稱：每名代價是三十萬元至五十萬不等等語；嗣自八十七年八月二十七
      日以後之偵查及法院審理時即全部否認犯行，且被告地○○、Ｌ○○亦否認犯
      行，是已無從就此部分再予查證。故當以最低三十萬元之行賄金額認定對被告
      較為有利，併此說明。至於，被告地○○、Ｌ○○確實行賄宙○○之時間、地
      點，因同案被告宙○○在法院審理中翻異前供改口否認犯罪；故此部分已無從
      再予查究，附此敘明。
    (七)至於被告Ｌ○○聲請調查伊之經濟狀況，以證明渠等並未行賄，以及被告Ｌ○
      ○請求查明1.考試答案卡由何人保管？其保管之程序如何？2.考試完畢至放榜
      之期間為何？3.放榜後至教務處收取答案卡之時間為何？何人負責交付、收取
      之過程？惟因本件被告地○○、Ｌ○○之八十六年度二技班考試答案卡確有遭
      塗改，其中莫明德塗改之題數高達四科九十四題，Ｌ○○塗改之題數高達四科
      八十九題，有如前述；以該塗改之考題數目之多，得徵係有人以非法之手段故
      意為之，已灼然可見。本案事證已明，且行賄之款項非必由被告自己於金融機
      構之帳戶所提領，而同案被告宙○○於警訊中又已陳明渠有抽出修改過分數之
      電腦卡，將之改為與得分相同內容之答案等情，本院認為就上述諸問題已無再
      行調查必要，附此敘明。
    (八)綜上所述，被告地○○、Ｌ○○所為前揭辯解，均屬卸責之詞，不足採信。本
      件事證明確，被告地○○、Ｌ○○犯行堪予認定。
  二被告地○○於本件為時係台北市政府消防局大同分隊隊員，於八十八年二月十日
    被免職乙節，有臺北市政府警察局八十八年八月五北市消人字第八八二一八八七
    六００號函暨所附之臺北市政府令影本記載明確（第一審卷卷第五宗第一六三頁
    ）；被告Ｌ○○於本件行為時係台中縣警察局交通警察隊第二組隊員，於八十七
    年十二月十四日被免職，亦有內政部警政署八十八年四月二十七日（八八）警署
    人字第四五七九七號函暨所附之人事資料在卷可參（見原審卷第五宗第一六三頁
    ），是渠等均係依據法令從事公務之人員，堪予認定。被告地○○、Ｌ○○於參
    加警大八十六年度二技班考試時，對於依據法令從事公務之人員宙○○，關於違
    背職務之行為行求、期約，進而交付賄賂，核係犯貪污治罪條例第十一條第一項
    之行賄罪；其行求、期約賄賂之低度行為，應為其交付賄賂之高度行為所吸收，
    故不另論對於依據法令從事公務之人員，關於違背職務之行為行求、期約賄賂罪
    （有關被告地○○、Ｌ○○未成立公訴人所指之刑法第二百十一條之變造公文書
    罪嫌部分，詳如後述）。
  三原審關於被告地○○、Ｌ○○部分，認罪證明確，因予論科，原非無見。惟查：
    原判決對於被告地○○行賄之時間、地點漏未認定，尚有未合。被告地○○、Ｌ
    ○○上訴仍執前詞否認犯行，雖無理由。惟原判決關於被告地○○、Ｌ○○部分
    既有上述之可議，自屬無可維持，應予撤銷改判。爰審酌被告地○○身為警消隊
    員，Ｌ○○身為警員，所為損害警界聲譽與形象甚巨，且將前揭考試之正確性及
    公平性破壞殆盡，嚴重打擊警界士氣及聲譽，且其於犯後毫無悔意，飾詞卸責等
    一切情狀，仍如原審量處如主文所示之刑，並依貪污治罪條例第十七條、刑法第
    三十七條第二項規定，宣告褫奪公權四年。
  四
    (一)公訴意旨另以：被告地○○、Ｌ○○報考警大八十六年度二技班行賄部分，另
      涉有刑法第二百十一條之變造公文書罪嫌云云。惟訊之被告地○○、Ｌ○○堅
      詞否認有此犯行，辯稱：不知同案被告宙○○之舞弊方法等語。
    (二)經查：被告地○○、Ｌ○○自警訊時起，即否認知悉宙○○係以何方法舞弊，
      而宙○○亦未曾供陳渠有告訴被告地○○、Ｌ○○關於本案舞弊之方法；何況
      於警大招生考試中收賄作弊，茍被發覺不僅所牽涉者係重罪，且茲事體大嚴重
      影響警大校譽，衡情同案被告宙○○自無可能就其詳細之犯罪手段大肆張揚；
      是以被告地○○、Ｌ○○所辯：不知宙○○係以何方式舞弊等語，尚堪採信。
    (三)綜上所論，本案公訴人所舉事證並不足以證明被告地○○、Ｌ○○有何故意變
      造公文書之罪行，而依職權調查之結果，亦未發現其他確可形成此部分有罪心
      證之積極證據，即不能證明被告地○○、Ｌ○○確知宙○○舞弊方法之犯行；
      此部分原應為無罪之諭知，惟公訴人認被告地○○、Ｌ○○此部分犯行，與前
      開起訴判決有罪部分，有方法、結果之牽連關係，屬裁判上一罪，故不另為無
      罪之諭知。
拾參、被告Ｍ○○部分：
  一訊據被告Ｍ○○在本院審理中雖坦承有幫劉建邦和陳國民交付賄款，但矢口否認
    有賺取差價，辯稱：伊不知道宙○○有抽肆拾萬起來給Ｒ○○；在保養廠的時候
    ，陳國民算壹佰五十萬元給伊，伊當場退五萬元給他；Ｒ○○不可能無緣無故告
    訴伊他賺四十萬元，所以考試之前伊根本不知道Ｒ○○賺取四十萬元，金額壹佰
    五十萬元是鄭達霖告訴伊的，Ｒ○○說五萬元是要給伊的車馬費，但是伊沒有收
    這五萬元，在保養廠伊就當場還給陳國民了云云。惟查：
    (一)被告Ｍ○○已坦承渠有幫劉建邦和陳國民交付賄款，所供有下列之佐證：
      1.同案被告宙○○於八十七年八月十二日警訊中供陳：先由Ｒ○○開始，他帶
        幾個直接和我見面（Ｒ○○分配帶黃榮啟、曾梓卿、Ｍ○○、劉建邦、陳游
        介及吳順正和我見面），大約在八十七年三、四月左右與黃榮啟在警察大學
        外附近之廟宇見面，曾梓卿在林口香榭飯店見面，Ｍ○○、劉建邦、陳游介
        、吳順正等人均是直接到我電算中心主任室見面的；... Ｒ○○拿走每名各
        肆拾萬元；另外Ｒ○○陸續拿考生的姓名或准考證號碼及每名新臺幣參拾至
        柒拾萬元給我，我就將這些資料輸入預先設計好的程式內（見偵字第一二０
        二九號卷第一宗第二十一頁背面）。於檢察官偵查中供陳：（陳國民）是Ｒ
        ○○交七十萬元（見第一二０三一號偵查卷第八宗第八十頁背面）。又自宙
        ○○使用之筆記型電腦及桌上型個人電腦內，經解讀部分檔案後，發現部分
        參加八十七年度二技班之姓名，其中有「27177劉建邦e」、「25547陳國民s
        」之資料在其內，復有刑事警察局資訊室人員解析自前開電腦檔案後所列印
        之電腦名單一份存卷可參（見偵字第一四二六一號卷第三九一頁至第三九三
        頁）。次查，證人即刑事警察局資訊室人員高大宇、陳天一、楊凱勝、黃維
        和、辛○○、天○○等人在原審均具結證稱：該電腦名單係渠等自被告宙○
        ○之電腦資料所讀出後列印，並無增刪加減情形等語，並有渠等所提出之補
        充資料二份存卷可考（見原審卷第五宗第二七四頁至第二七五頁，第二八一
        頁至第二八二頁）。再參諸宙○○於八十七年八月十七日檢察官偵查中供陳
        ：（提示卷附自手提電腦列印出之名單，問: 你有何意見？），是我輸入的
        ；（註記「e」、「s」、「f」、「w」、「n」等英文字母）「e」是「even
        」（未定），已談妥尚未收到錢；「s」是「sure」，已確定並收到錢；「f
        」是「flunk」，是不要的意思（因為他資格不符）；「w」是誤輸入，本來
        要輸入「e」；「n」是「naive」，是有提到，但尚不知道要不要云云（見
        偵字第一二０二九號偵查卷第一宗第二七七頁反面）。
      2.原審同案被告Ｒ○○於檢察官偵查中供陳：劉建邦是我帶他至郭某辦公室交
        一百二十萬元；... （問：陳國民部分如何交款，交多少錢？）Ｍ○○交八
        十萬元；... （問：Ｍ○○介紹陳國民部分未賺差價，為何願意幫忙？）因
        為之前介紹他弟弟時賺了四十萬元讓他知道了，我覺得不好意思，所以沒有
        賺他錢；（為何知劉某係交八十萬元？）因為我在機場有看到他拿錢出來（
        見第一二０三一號偵查卷第八宗第九頁背面，第一二０二九號偵查卷第三宗
        第八十頁背面，第一二０三一號偵查卷第八宗第六十一頁正、背面。
      3.有關劉建邦與陳國民均報考警大八十七年度二技班考試，且通過初試，惟因
        警大查覺該考試有舞弊情事，複試時則未通過，亦有警大八十八年五月十日
        （八八）校教字第八八一八七一號函所附本案起訴書所載各被告參加該校何
        種考試、是否錄取並就讀之資料各一份在卷可參（見偵字第一二０二九號偵
        查卷第五宗第十九頁至第二十二頁、原審卷第六宗第一○七頁至第一一七頁
        ）。
      4.劉建邦與陳國民初試之電腦答案卡經予以人工重新核分結果，均與初試電腦
        閱卷之核分有甚大之差異，復有中央警察大學八十七年十一月十八日（八七
        ）校教字第八七五六二七號函暨所附之「中央警察大學八十七學年度二技班
        招生考試弊案成績異常考生答案卡成績一覽表」、「中央警察大學八十七學
        年度大學部招生考試弊案成績異常考生答案卡成績一覽表」各一份在卷可憑
        （見偵字第一二０二九號偵查卷第五宗第十九頁至第二十三頁）。
      5.被告Ｍ○○供承有幫劉建邦和陳國民交付賄款（並進而交付賄款）之自白核
        與事實相符，應屬可信。
    (二)關於轉交陳國民賄款之過程及金額：
      1.被告Ｍ○○於警訊中即供陳：他（指Ｒ○○）告訴我陳國民需要花一百四十
        五萬元，我馬上轉告陳國民要他準備現金，隔天陳國民便將現金（約定一百
        四十五萬元）準備好了，打電話通知我，我即坐飛機北上再搭計程車至他服
        務單位泰山收費站，他便將錢交給我，我便向他要服務單位及准考證號碼，
        隨後他開抄載我回松山機場，然後我與他二人一起在車上等，因事先我與Ｒ
        ○○約好在機場見面，時間到了我便下車至機場的入境出口，陳國民便開車
        走了，我見到Ｒ○○後，便與他至機場門口外等郭主任，約二十一時左右郭
        主任到了，他沒有下車，我和Ｒ○○一起上車將錢交給郭主任，然後我們下
        車，他就開車走了（見偵字第一二０三０號偵查卷第七宗第二十六頁）。原
        審同案被告Ｒ○○於檢察官偵查中亦供陳：陳國民是透過Ｍ○○找上我，由
        Ｍ○○處取款一百二十萬元，我再與Ｍ○○在松山機場交錢給郭；... （問
        ：陳國民部分如何交款，交多少錢？）Ｍ○○交八十萬元（見第一二０三一
        號偵查卷第八宗第十頁背面，第一二０二九號偵查卷第三宗第八十頁背面）
        。二人所供關於何人在場之情節均為相符則，此部分交付宙○○賄款時，被
        告Ｍ○○與Ｒ○○二人均共同在場，應毋庸置疑。故被告Ｍ○○事後改稱：
        該筆款項其係交付予同案被告Ｒ○○，而非直接交付予同案被告宙○○云云
        ；以及同案被告宙○○於偵查中供稱：當時係於台北機場大廳門口由Ｒ○○
        交付七十萬元予其等語；均核與前開供詞不符，委無足採。
      2.同案被告宙○○於偵查中，關於陳國民部分之賄款雖又供稱：交付七十萬元
        予伊云云。然據原審同案被告Ｒ○○於檢察官偵查中則供陳：（問：Ｍ○○
        交付多少賄款？）八十萬元，交錢時陳國銘（應係「民」字之誤）並未到場
        ；（問：為何劉某稱係交付一百二十萬元？）當場郭某有將袋子打開看錢，
        且劉某告訴我他給八十萬元等語（見第一二０三一號偵查卷第八宗第四十八
        頁）。參諸原審同案被告Ｒ○○於本案發生後，即詳細供述犯罪情節，且提
        供賄款之流向供檢察官扣押，其殊無就此部分刻意隱瞞必要，故其就被告Ｍ
        ○○為同案被告陳國民交付賄款部分所供：當時係由Ｍ○○直接交付八十萬
        元給宙○○，當時有看到是八十萬元等語，應較堪採信。
      3.被告Ｍ○○向陳國民收取之款項係一百四十五萬元，實際交付宙○○之賄款
        僅有八十萬元；且該款項始終在被告Ｍ○○保管之中，與Ｒ○○會面後，旋
        在機場門口之車上交付宙○○，已如前述。則衡諸常情，在此過程中較有可
        能以不實之賄款價格告知陳國民，又有機會自其中抽取部分款項用以牟利而
        不為第三者查知之人，理當係被告Ｍ○○，而非係原審被告Ｒ○○；因之，
        原審同案被告Ｒ○○於檢察官偵查中供陳：（問：Ｍ○○介紹陳國民部分未
        賺差價，為何願意幫忙？）因為之前介紹他弟弟時賺了四十萬元讓他知道了
        ，我覺得不好意思，所以沒有賺他錢；（為何知劉某係交八十萬元？）因為
        我在機場有看到他拿錢出來乙節，應屬可信。被告Ｍ○○有利用交付賄款之
        名義，自陳國民請託之款項中抽取六十五萬元之情事，已可認定。被告Ｍ○
        ○辯稱：有關陳國民部分，伊係交付一百四十五萬元予Ｒ○○，伊並未賺取
        差價云云，亦無足採。
    (三)被告Ｍ○○明知用以行賄宙○○之款項僅須八十萬元，竟仍告知陳國民準備一
      百四十五萬元，而私下從中抽取六十五萬元；則其就超過行賄宙○○以外之款
      項有不法所有之意圖，並對陳國民施以詐術得逞，自係灼然可見。
  二被告Ｍ○○並非依據法令從事公務之人員，亦非受公務機關委託承辦公務之人，
    有內政部警政署八十八年四月二十七日（八八）警署人字第四五七九七號函在卷
    可稽（見原審卷第五宗第一六三頁）；被告Ｍ○○雖非依據法令從事公務之人員
    ，亦非受公務機關委託承辦公務之人，惟因其與依據法令從事公務之劉建邦共犯
    貪污治罪條例第十一條第一項之罪，依該條例第三條規定，亦應依同條例第十一
    條第一項規定處斷。又被告Ｍ○○於八十七年間並未參加警大考試，本身固無行
    賄必要，惟其因受原審同案被告劉建邦、陳國民之請求，先後代劉建邦、陳國民
    向Ｒ○○查詢以不正當方法通過警大八十六年度二技班考試之管道及所需代價，
    雖係基於幫助原審同案被告劉建邦、陳國民行求、期約賄賂之故意；然其嗣又與
    原審同案被告Ｒ○○一同前往交付賄款予同案被告宙○○，則其即已參與交付賄
    款之構成要件行為。核其所為，對於依據法令從事公務之人員，關於違背職務之
    行為交付賄賂，係犯貪污治罪條例第十一條第一項之行賄罪（有關被告Ｍ○○未
    成立公訴人所指之刑法第二百十一條之變造公文書罪嫌部分，詳如後述）被告Ｍ
    ○○原雖係基於幫助原審同案被告劉建邦、陳國民之故意，對於依據法令從事公
    務之人員，關於違背職務之行為行求、期約，進而交付賄賂，惟其既已參與交付
    賄賂之構成要件行為，關於所犯前述行賄罪名，即應以共同正犯論；被告Ｍ○○
    分別與原審同案被告劉建邦、陳國民間，對於前開犯行中交付宙○○賄款部分，
    有犯意之聯絡與行為之分擔，皆為共同正犯。又其行求、期約賄賂之低度行為，
    應為其交付賄賂之高度行為所吸收，故不另論幫助對於依據法令從事公務之人員
    ，關於違背職務之行為行求、期約賄賂罪。被告Ｍ○○先後二次對於依據法令從
    事公務之人員關於違背職務之行為交付賄賂犯行，其時間緊接，所犯又為構成要
    件相同之罪名，顯係基於概括之犯意為之，為連續犯，應依刑法第五十六條之規
    定論以交付賄賂一罪，並加重其刑。至於，被告Ｍ○○向陳國民詐取應付賄款以
    外款項部分，則係犯刑法第三百三十九條第一項之詐欺取財罪。被告Ｍ○○所犯
    貪污治罪條例第十一條第一項之行賄罪與刑法第三百三十九條第一項之詐欺取財
    罪二罪間有方法結果之牽連關係，應依刑法第五十五條之規定論以較重之貪污治
    罪條例第十一條第一項行賄罪。另查，被告Ｍ○○幫助原審同案被告陳國民行賄
    ，及詐欺取財罪部分雖未經起訴；然其中幫助原審同案被告陳國民行賄部分，核
    與已起訴之幫助劉建邦行賄部分有連續犯之關係，屬裁判上之一罪；所犯詐欺取
    財罪與已起訴之貪污治罪條例第十一條第一項之行賄罪部分有方法結果之牽連關
    係，故本院自得併予審判，附此敘明。
  三原審就被告Ｍ○○行賄罪部分，以其罪證明確，因而據予論科，固非無見。惟漏
    未就被告Ｍ○○詐欺取財及幫助陳國民行賄部分併予審判尚有未當。被告Ｍ○○
    上訴意旨否認全部取得差價犯行，雖無可取，惟原判決關於被告Ｍ○○上開部分
    既有上述之可議，即屬無可維持，應由本院予以撤銷改判。爰審酌被告Ｍ○○犯
    罪之動機、目的、手段、所生危害及犯罪後之態度等一切情狀，就被告Ｍ○○行
    賄罪部分量處如主文第所示之刑，並依貪污治罪條例第十七條規定，宣告褫奪公
    權肆年。本案雖係被告Ｍ○○為其本人之利益上訴，然因本院認定之犯罪事實已
    有擴張，適用連續犯應加重其刑之法條亦有變更，故本院就此部分得量處較原審
    為重之刑。
  四公訴意旨另以：
    (一)公訴意旨另以：被告Ｍ○○於其弟劉建邦報考警大八十七年度二技班行時幫助
      賄部分，另涉有刑法第二百十一條之變造公文書罪嫌云云。惟訊之被告Ｍ○○
      則堅詞否認有此犯行，辯稱：不知同案被告宙○○之舞弊方法等語。
    (二)經查：被告Ｍ○○自警訊時起，即否認知悉宙○○係以何方法舞弊，而宙○○
      亦未曾供陳渠有告訴被告Ｍ○○關於本案舞弊之方法；何況於警大招生考試中
      收賄作弊，茍被發覺不僅所牽涉者係重罪，且茲事體大嚴重影響警大校譽，衡
      情同案被告宙○○自無可能就其詳細之犯罪手段大肆張揚；是以被告Ｍ○○所
      辯：不知宙○○係以何方式舞弊等語，尚堪採信。
    (三)綜上所論，本案公訴人所舉事證並不足以證明被告Ｍ○○有何故意變造公文書
      之罪行，而依職權調查之結果，亦未發現其他確可形成此部分有罪心證之積極
      證據，即不能證明被告Ｍ○○確知宙○○舞弊方法之犯行；此部分原應為無罪
      之諭知，惟公訴人認被告Ｍ○○此部分犯行，與前開起訴判決有罪部分，有方
      法、結果之牽連關係，屬裁判上一罪，故不另為無罪之諭知。
  五
    (一)公訴意旨又以：被告Ｍ○○萌生貪念，於八十七年七月十日、十一日之警大二
      技班初試（即筆試）前二、三日，北上找劉建邦，而認識當時在場與劉建邦同
      為警專第十期同學之陳國民，因陳國民亦亟希望進入警大就讀，Ｍ○○即透過
      Ｒ○○而與宙○○共同基於對於違背職務之行為，要求賄賂之犯意聯絡，由Ｍ
      ○○於上開考試後不數日，即以電話向陳國民稱有此管道可進入警大，惟陳稱
      係因筆試已舉行過了，故價錢較高，每名需賄款一百四十五萬元云云。陳國民
      乃基於對於依據法令從事公務之人員，關於違背職務之行為期約與交付賄賂之
      犯意，而應允行賄，並於同年七月十六日通知Ｍ○○至其所任職位於台北縣泰
      山鄉大坑村一號之內政部警政署國道公路警察局第一隊隊部之車輛保養廠內收
      取現金一百四十五萬元及陳國民之個人資料。嗣Ｍ○○於收得前開賄款後，即
      趁機將其中之六十五萬元抽出，並即聯絡Ｒ○○在台北市松山機場門口碰面，
      而Ｒ○○則約宙○○至該處取款。當晚約九時許，宙○○駕車至松山機場門口
      後，Ｍ○○與Ｒ○○二人即搭上宙○○之自用小客車後，Ｍ○○旋將該八十萬
      元與陳國民之個人資料交付予宙○○後下車離去。嗣上開考試初試成績放榜時
      ，陳國民果然順利通過初試。因認被告Ｍ○○另涉有貪污治罪條例第四條第一
      項第五款之受賄罪嫌及刑法第二百十一條之變造公文書罪嫌云云。
    (二)公訴人認被告Ｍ○○此部分涉有貪污治罪條例第十一條第一項之行賄罪及刑法
      第二百十一條之變造公文書罪嫌，無非以：同案被告宙○○、Ｒ○○、陳國民
      均供證被告Ｍ○○有交付宙○○賄款，被告Ｍ○○所辯，並不足採；為其主要
      之論據。惟訊之被告Ｍ○○堅詞否認有此犯行，辯稱：未賺取差價，並無共同
      收受賄賂等語。
    (三)按共同正犯，須有意思之聯絡或行為之分擔（最高法院三十年上字第二一三二
      號、四十六年臺上字第一三０四號判例參照）。又事實之認定，應憑證據，如
      未能發現相當證據，或證據不足以證明，自不能以推測或擬制之方法，以為裁
      判基礎。且認定犯罪事實所憑之證據，雖不以直接證據為限，間接證據亦包括
      在內；然而無論直接證據或間接證據，其為訴訟上之證明，須於通常一般之人
      均不致有所懷疑，而得確信其為真實之程度者，始得據為有罪之認定，倘其證
      明尚未達到此一程度，而有合理之懷疑存在時，事實審法院復已就其心證上理
      由予以闡述，敘明其如何無從為有罪之確信，因而為無罪之判決，尚不得任意
      指為違法，最高法院四十年台上字第八六號、七十六年台上字第四九八六號亦
      分別著有判例。經查：
      1.原審同案被告陳國民於警訊中供稱：我只想有難得的機會，想說試一試；於
        檢察官偵查中又供陳：我是透過同學劉建邦介紹其兄，我即打000000
        0000之電話與其聯絡，他說準備一四五萬元，應可讓我上警大云云（偵
        字第一二０二九號偵查卷第六十二頁、第六十五頁）。顯見本案之行賄係源
        自原審同案被告陳國民之請求、發動；被告Ｍ○○之取得陳國民交付之款項
        ，乃係本於為陳國民行賄之原因而代為轉交。至於，被告Ｍ○○縱然有自其
        中抽取部分款項中飽私囊，亦非同案被告宙○○所得窺見，此部分應係被告
        Ｍ○○為其個人私利向考生虛報行賄價格之詐取財行為，尚難認被告Ｍ○○
        就收受賄賂犯行，與同案被告宙○○間有如何之犯意聯絡或行為分擔。
      2.原審同案被告陳國民參加警大八十七年度二技班考試答案卡確實有遭塗改，
        固有中央警察大學八十七年十一月二十五日（八七）校科字第八七五六三一
        號函暨所附鑑定書與刑事警察局八十七年十一月二十日（八七）刑偵(二)字第
        九○○○二號移送書內所附之「八十六年度招生考試篡改電腦答案卡題數表
        」各一份在卷可憑。然此部分係同案被告宙○○所為乙節，業據同案被告宙
        ○○陳明「八十六年度修改考生分數方法與八十七年度一樣，利用修改分數
        程式俟機在電腦上修改完成，八十六年因考生電腦卡片一直留在電算中心很
        久所以修改過分數之電腦卡，我有再抽出將它改為與得分內容相同之答案」
        等語在卷（見偵字第一二０二九號卷第一宗第十八頁）。遍閱全卷，就本案
        收受賂及變造公文書部分之犯行，又查無被告Ｍ○○與宙○○間有事前謀議
        之情事；揆諸首揭判例意旨，尚難僅據被告Ｍ○○有代轉賄款並從中謀利之
        行為，即執以為被告Ｍ○○涉有共謀收受賂及變造公文書犯行之論據。
    (四)此外，復查無其他積極證據，足資證明被告Ｍ○○有公訴人所指之貪污治罪條
      例第四條第一項第五款違背職務收受賄賂及刑法第二百十一條變造公文書罪嫌
      ，被告Ｍ○○之犯罪尚屬不能證明。原審未及詳查遽予論罪科刑，尚有可議。
      被告Ｍ○○此部分之上訴意旨執以指摘原判不當，為有理由，應由本院將決關
      於被告Ｍ○○收受賄賂部分予以撤銷，改為被告Ｍ○○無罪之諭知。
拾肆、被告戌○○部分：
  一公訴意旨略以：被告戌○○於本件行為時係台北縣警察局新店分局深坑分駐所警
    員，為依據法令從事公務之人員（於八十七年十二月十四日被免職），其與Ｒ○
    ○係警專第九期同學，因耳閒Ｒ○○有管道可考上警大二技班就讀，遂基於對於
    依據法令從事公務之人員，關於違背職務之行為行求賄賂之犯意，於八十七年四
    月間，至警大詢問Ｒ○○所需之賄款價碼，經Ｒ○○告知係一百二十萬元後，戌
    ○○即基於對於依據法令從事公務之人員，關於違背職務之行為行求、期約與交
    付賄賂之犯意而決定行賄，並於數日後之不詳時日，依約至警大校門口旁之會客
    室內交現金一百二十萬元及個人資料予Ｒ○○收受，Ｒ○○隨後至宙○○辦公室
    內交付其中之八十萬元及戌○○之個人資料予宙○○收受，而從中賺取四十萬元
    。嗣後因戌○○報考資格不符而無法應試，宙○○遂於警大八十七年度二技班初
    試（即筆試）考試完畢後，將戌○○交付之賄款八十萬元退還予Ｒ○○，而Ｒ○
    ○則連同其原先所賺取之差價四十萬元一併加上，共計一百二十萬元，於其返回
    台南家中時，交由不知情之警專第九期同學Ｋ○○，請其藉地利之便轉交予戌○
    ○，嗣Ｋ○○將該筆款項交由戌○○之家人收受。因認被告被告戌○○涉犯貪污
    治罪條例第十一條第一項、刑法第二百十一條之變造公文書罪嫌云云。
  二公訴人認被告戌○○涉有貪污治罪條例第十一條第一項之行賄罪及刑法第二百十
    一條之變造公文書罪嫌，無非以：同案被告宙○○、Ｒ○○、Ｋ○○之供證，及
    自扣案被告所使用之筆記型電腦，經刑事警察局資訊室人員解讀部分檔案後，發
    現有被告戌○○之名字，為其主要之論據。惟訊之被告戌○○則堅詞否認有此行
    賄犯行，辯稱：伊於警大八十七年度二技班考試前，雖曾交款予Ｒ○○，惟係Ｒ
    ○○向其借款，並非其向Ｒ○○行賄所用，且金額僅係一百十五萬元云云。
  三按犯罪事實應依證據認定之，無證據不得推定其犯罪事實，刑事訴訟法第一百五
    十四條第二項定有明文。又共同被告不利己之供述，固得採為其他共同被告犯罪
    之證據，惟此項不利之供述，依刑事訴訟法第二百七十條第二項之規定，仍應調
    查其他必要之證據，以察其是否與事實相符，自難專憑此項供述，為其他共同被
    告犯罪事實之認定。事實之認定，應憑證據，如未能發現相當證據，或證據不足
    以證明，自不能以推測或擬制之方法，以為裁判基礎。且認定犯罪事實所憑之證
    據，雖不以直接證據為限，間接證據亦包括在內；然而無論直接證據或間接證據
    ，其為訴訟上之證明，須於通常一般之人均不致有所懷疑，而得確信其為真實之
    程度者，始得據為有罪之認定，倘其證明尚未達到此一程度，而有合理之懷疑存
    在時，事實審法院復已就其心證上理由予以闡述，敘明其如何無從為有罪之確信
    ，因而為無罪之判決，尚不得任意指為違法，最高法院三十一年上字第二四二三
    號、四十年台上字第八六號、七十六年台上字第四九八六號亦分別著有判例。經
    查：
    (一)原審同案被告Ｒ○○於檢察官偵查中固曾供陳：他（戌○○）是我專九之同學
      ，他打聽到我有此管道，八十七年四月間，他至學校找我，談妥後，事後他再
      到學校，在校門口會客室交現金一二０萬給我，當天我至郭某辦公室交現金八
      十萬給他，事後不知道為何郭某未幫他處理導致他落榜，事後我問郭某為何未
      處理，他說「不知道」，我說要將錢還人家，後來郭某就邀我至華廈飯店還八
      十萬元給我，再連同我的四十萬加起來一百二十萬元還給戌○○（我在台南交
      給Ｋ○○，由他轉交給袁某，葉是我專九同學，服務於曾文水庫省保警）云云
      （見第一二０二九號偵查卷第三宗第八十一頁背面）。
    (二)然查諸同案被告宙○○之全卷供詞，從未供陳戌○○有交付賄款之情事；於八
      十七年九月九日經檢察官詢以：戌○○之情形？仍答稱：鄭某拉的，後來不要
      ，沒有幫他作等語（見第一二０二九號偵查卷第三宗第七十四頁）。再觀諸刑
      事警察局資訊室人員解讀部分自扣案被告所使用之筆記型電腦檔案所得之電腦
      名單，亦記載「戌○○e（未定之意）」等語（見偵字第一四二六一號卷第三
      九二頁），更可得見戌○○迄無交付賄款之情事。原審同案被告Ｒ○○及同案
      被告宙○○之前揭供述中，自以宙○○所供較為可信。
    (三)再參以，被告戌○○於警訊中即供稱：因為我在八十四年被行政處分記大過一
      次，八十五年的全年評鑑是乙下，我自知可能無法通過分局審核云云（見一四
      二六一號偵查卷第三三三頁）。而三年內有記過處分者不得報考警大二技班，
      有警大八十七年招生簡章在卷可查；且被告戌○○報考警大八十七年度二技班
      考試，因資格不符無法參加考試，此有警大八十八年五月十日（八八）校教字
      第八六一八七一號函所附之本案起訴書所載各被告係參加該校何種考試、是否
      錄取並就讀之資料各一份可稽（第一審卷第六宗第一○七頁至第一一七頁）。
      被告戌○○既係資格不符，而不得參加應考，自無行賄宙○○之必要；而同案
      被告宙○○亦不可能仍然斗膽受賄為之設法上榜，更遑論會不知戌○○無應考
      資格，甚且於Ｒ○○所謂「落榜」之後仍遲不退款之理。原審同案被告Ｒ○○
      所指交付賄款予宙○○，及催促宙○○還款之供詞，顯與事理有違，自不足執
      為被告戌○○論罪科刑之論據。
    (四)原審同案被告Ｒ○○前述供詞中所指交付賄款予宙○○，及催促宙○○還款之
      說，顯與事理有違，並不足採，已如前述。則證人Ｋ○○所供證：曾為Ｒ○○
      還款乙節，縱為屬實；亦不足執以推定該退還之金錢即係被告戌○○據以行賄
      之款項。
  四此外，復查其他積極證據足認被告戌○○涉有公訴人所指貪污治罪條例第十一條
    第一項之行賄罪及刑法第二百十一條之變造公文書罪嫌，被告戌○○之犯罪尚屬
    不能證明。原審未及詳查，遽以論罪科刑，自有未洽。被告戌○○上訴意旨執以
    指摘原判決此部分不當，為有理由，應由本院將原判決有關被告戌○○部分撤銷
    ，改為被告戌○○無罪之諭知。
拾伍、被告Ｂ○○部分：
  一訊之上訴人即被告Ｂ○○對於前揭事實已坦承不諱，並有下列之佐證：
    (一)原審同案被告Ｒ○○於檢察官偵查中供證：Ｂ○○自行向外媒介考生，他每名
      交八十萬元予我，至於多少人我忘了，其中我有的賺十萬元，有的沒賺，該部
      分我係交八十萬或七十萬給郭某... （問：Ｂ○○曾否於警大寢室內交賄款給
      你？）有多少次忘了；（問：陳某是否曾偕同二人在警大停車場交錢給你？）
      有；陳某曾否於水湳機場交賄款給你？）有，二次（見第一二０三一號偵查卷
      第八宗第二十七頁背面、第五十二頁背面）。嗣於原法院審理中仍為相同之供
      述（見原法院審理筆錄）。原審同案被告Ｊ○○、徐銘鴻、魏志原、賴文良、
      蔡博元、彭志豪、李志恆等人亦分別坦承有此犯行，而經原審判處罪刑確定。
    (二)同案被告Ｈ○○對此亦坦承不諱（見本院審理筆錄）。
    (三)被告巳○○、寅○○、Ｇ○○、Ｉ○○、庚○○、丁○○及原審同案被告Ｊ○
      ○、徐銘鴻、魏志原、賴文良、蔡博元、彭志豪、李志恆等人分別報考警大八
      十七年度二技班考試，被告丁○○因故未通過初試，其餘被告巳○○、寅○○
      、Ｇ○○、Ｉ○○、庚○○，及原審同案被告Ｊ○○、徐銘鴻、魏志原、賴文
      良、蔡博元、彭志豪、李志恆則均通過初試，惟因警大查覺該考試有舞弊情事
      ，於複試時均未通過等情，有警大八十八年五月十日（八八）校教字第八八一
      八七一號函並附本案起訴書所載各被告參加該校何種考試、是否錄取並就讀之
      資料各一份可稽（第一審卷第六宗第一○七頁至第一一七頁）。且被告寅○○
      、Ｇ○○、Ｉ○○、庚○○、巳○○、丁○○及原審同案被告Ｊ○○、徐銘鴻
      、魏志原、賴文良、蔡博元、彭志豪、李志恆等人初試之電腦答案卡經予以人
      工重新核分結果，均與初試電腦閱卷之核分有甚大之差異，復有中央警察大學
      八十七年十一月十八日（八七）校教字第八七五六二七號函暨所附之「中央警
      察大學八十七學年度二技班招生考試弊案成績異常考生答案卡成績一覽表」、
      「中央警察大學八十七學年度大學部招生考試弊案成績異常考生答案卡成績一
      覽表」各一份在卷可憑（第一二０二九號偵查卷第五宗第十九頁至第二三頁）
    (四)自扣案被告所使用之筆記型電腦，經刑事警察局資訊室人員解讀部分檔案後，
      發現有多位參加八十七年度二技班、大學部考試之本件同案被告姓名及准考證
      號碼「35035寅○○s、34542黃永文s（即Ｉ○○）、26383庚○○s、34464Ｊ
      ○○s、27186丁○○s、35024巳○○s、34907Ｇ○○s、26783李志恆s、26705
      賴文良s、26762彭志豪s、蔡博元27622e、魏志原27604、徐銘鴻27384」，有
      刑事警察局資訊室人員解析自前開電腦檔案後所列印之電腦名單一份存卷可參
      （見偵字第一四二六一號卷第三九一頁至第三九三頁）；該電腦名單並均經被
      告簽名，以示無異議（見偵字第一四二六一號卷第三九一頁至第三九三頁）。
      次查，證人即刑事警察局資訊室人員高大宇、陳天一、楊凱勝、黃維和、辛○
      ○、天○○等人在原審均具結證稱：該電腦名單係渠等自被告宙○○之電腦資
      料所讀出後列印，並無增刪加減情形等語，並有渠等所提出之補充資料二份存
      卷可考（見原審卷第五宗第二七四頁至第二七五頁，第二八一頁至第二八二頁
      ）；再經原審於八十八年六月十六日勘驗前開扣案之筆記型電腦結果，確實有
      前開之電腦名單無訛，亦有原審法院之勘驗筆錄一份存卷可查（見原審卷第五
      九頁至第六七頁）。即同案被告宙○○於八十七年八月十七日檢察官偵查中亦
      曾供陳：(提示卷附自手提電腦列印出之名單，問: 你有何意見？），是我輸
      入的；「e」是「even」（未定），已談妥尚未收到錢；「s」是「sure」，已
      確定並收到錢；「f」是「flunk」，是不要的意思（因為他資格不符）；「w
      」是誤輸入，本來要輸入「e」；「n」是「naive」，是有提到，但尚不知道
      要不要云云（偵查卷第一宗第二七七頁反面）。由上開電腦名單所載被告寅○
      ○、Ｇ○○、Ｉ○○、庚○○、巳○○、丁○○及原審同案被告Ｊ○○、徐銘
      鴻、魏志原、賴文良、蔡博元、彭志豪、李志恆等人之姓名、准考證號碼均與
      本人相符，且名字後均有「s」之代號，顯示同案被告宙○○確已收迄該等人
      之賄款；自可得徵前述被告Ｂ○○、Ｒ○○所供已將被告寅○○、Ｇ○○、Ｉ
      ○○、庚○○、巳○○、丁○○及原審同案被告Ｊ○○、徐銘鴻、魏志原、賴
      文良、蔡博元、彭志豪、李志恆等人行賄宙○○之款項送予宙○○等情，確屬
      可信。
    (五)被告Ｂ○○在本院審理中所為之自白，核與事實相符，應屬可信。本件事證明
      確，被告Ｂ○○犯行已堪認定。
  二次查：
    (一)被告Ｂ○○於本件行為時係台北市政府警察局外事科警員，嗣於八十七年八月
      十三日被免職，此有內政部警政署八十八年四月二十七日（八八）警署人字第
      四五七九七號函暨所附之人事資料及警大八十八年五月十日（八八）校教字第
      八六一八七一號函所附之本案起訴書所載各被告係參加該校何種考試、是否錄
      取並就讀之資料各一份存卷可稽（見原審卷第五宗第一六三頁、第六宗第一○
      七頁、第一○九頁），故其係依據法令從事公務之人員。
    (二)被告Ｂ○○於八十七年間因未參加警大二技班考試，其本身固無行賄必要；然
      其因受同案被告巳○○、寅○○、Ｇ○○、Ｉ○○、庚○○、丁○○及原審同
      案被告Ｊ○○、徐銘鴻、魏志原、賴文良、蔡博元、彭志豪、李志恆等人之請
      求，先後代渠等行賄同案被告Ｒ○○及宙○○以不正當方法通過警大八十六年
      度二技班考試，是其顯係基於幫助被告巳○○、寅○○期約賄賂之故意。惟其
      事中又將同案被告巳○○等人請其轉交之賄款交付予Ｒ○○轉交同案被告宙○
      ○，則其即已參與交付賄款之構成要件行為；核其所為，對於依據法令從事公
      務之人員，關於違背職務之行為交付賄賂部分，係犯貪污治罪條例第十一條第
      一項之行賄罪（有關被告Ｂ○○未成立公訴人所指之刑法第二百十一條之變造
      公文書罪嫌部分，詳如後述）；被告Ｂ○○原雖係基於幫助同案被告巳○○等
      人行賄之故意，對於依據法令從事公務之人員，關於違背職務之行為期約，進
      而交付賄賂；惟其既已參與交付賄賂之構成要件行為，關於所犯前述罪名，即
      應以共同正犯論；又其幫助期約賄賂之低度行為，應為其交付賄賂之高度行為
      所吸收，故不另論幫助對於依據法令從事公務之人員，關於違背職務之行為期
      約賄賂罪。
    (三)被告Ｂ○○分別與同案被告巳○○、寅○○、Ｇ○○、Ｉ○○、庚○○、丁○
      ○及原審同案被告Ｊ○○間，及與同案被告Ｈ○○分別與原審同案被告徐銘鴻
      、魏志原、賴文良、蔡博元、彭志豪、李志恆間，對於前揭犯行，分別有犯意
      之聯絡與行為之分擔，皆為共同正犯。
    (四)被告Ｂ○○先後多次對於依據法令從事公務之人員關於違背職務之行為交付賄
      賂犯行，其時間緊接，所犯又為構成要件相同之罪名，顯係基於概括之犯意為
      之，為連續犯，應依刑法第五十六條之規定論以一罪，並加重其刑。
    (五)至於，被告Ｂ○○向寅○○等人詐取應付賄款以外款項部分，則係犯刑法第三
      百三十九條第一項之詐欺取財罪。
    (六)被告Ｂ○○所犯貪污治罪條例第十一條第一項之行賄罪與刑法第三百三十九條
      第一項之詐欺取財罪二罪間有方法結果之牽連關係，應依刑法第五十五條之規
      定論以較重之貪污治罪條例第十一條第一項行賄罪處斷。
    (七)另查，被告Ｂ○○幫助同案被告Ｇ○○、Ｉ○○、庚○○、丁○○及原審同案
      被告Ｊ○○、徐銘鴻、魏志原、賴文良、蔡博元、彭志豪、李志恆等人行賄，
      及向寅○○等人詐欺取財罪部分雖未經起訴；然其中幫助同案被告Ｇ○○、Ｉ
      ○○、庚○○、丁○○及原審同案被告Ｊ○○、徐銘鴻、魏志原、賴文良、蔡
      博元、彭志豪、李志恆行賄部分，核與已起訴之幫助巳○○、丁○○行賄部分
      有連續犯之關係屬裁判上之一罪；所犯詐欺取財罪與已起訴之貪污治罪條例第
      十一條第一項之行賄罪部分有方法結果之牽連關係，故本院均得併予審判，附
      此敘明。
  三原審就被告Ｂ○○行賄罪部分，以其罪證明確，因而據予論科，固非無見。惟漏
    未就被告Ｂ○○幫助同案被告Ｇ○○、Ｉ○○、庚○○、丁○○及原審同案被告
    Ｊ○○、徐銘鴻、魏志原、賴文良、蔡博元、彭志豪、李志恆等人行賄，暨向寅
    ○○等人詐欺取財罪部分併予審判尚有未當。被告Ｂ○○上訴意旨認原審量刑過
    重，雖無可取，惟原判決關於被告Ｂ○○部分既有上述瑕疵，即屬無可維持，自
    應由本院予以撤銷改判。爰審酌被告Ｂ○○犯罪之動機、目的在謀取不法財物，
    其以作弊之手段幫助他人進任入警大就讀，對於警界名譽已造成嚴重之戕害，其
    犯罪次數高達十三次，及犯罪後在本院審理中已坦承全部犯行深表悔悟之態度等
    一切情狀，就被告Ｂ○○行賄罪部分量處如主文所示之刑，並依貪污治罪條例第
    十七條規定，宣告褫奪公權五年。又，本案雖係被告Ｂ○○為其本人之利益上訴
    ，然因本院認定之犯罪事實已有擴張，適用連續犯應加重其刑之法條亦有變更，
    故本院就此部分得量處較原審為重之刑。另查，被告Ｂ○○罪犯罪後在本院審理
    中雖已坦承全部犯行深表悔悟，然其仲介行賄進入警大就讀之警員多達十餘人，
    嚴重破壞警界聲譽及考試制度之公平性，故本院認為不宜為緩行之宣告，附此敘
    明。
  四
    (一)公訴意旨另以：被告Ｂ○○於警大八十七年度二技班考試中幫助巳○○、丁○
      ○行賄行賄部分，另涉有刑法第二百十一條之變造公文書罪嫌云云。惟訊之被
      告Ｂ○○堅詞否認有此犯行，辯稱：不知同案被告宙○○之舞弊方法等語。
    (二)經查：被告Ｂ○○自警訊時起，即否認知悉宙○○係以何方法舞弊，而宙○○
      亦未曾供陳渠有告訴被告Ｂ○○本案舞弊之方法；何況於警大招生考試中收賄
      作弊，茍被發覺不僅所牽涉者係重罪，且茲事體大嚴重影響警大校譽，衡情同
      案被告宙○○自無可能就其詳細之犯罪手段大肆張揚；是以被告Ｂ○○所辯：
      不知宙○○係以何方式舞弊等語，尚堪採信。
    (三)綜上所論，本案公訴人所舉事證並不足以證明被告Ｂ○○有何故意變造公文書
      之罪行，而依職權調查之結果，亦未發現其他確可形成此部分有罪心證之積極
      證據，即不能證明被告Ｂ○○確知宙○○舞弊方法之犯行；此部分原應為無罪
      之諭知，惟公訴人認被告Ｂ○○此部分犯行，與前開起訴判決有罪部分，有方
      法、結果之牽連關係，屬裁判上一罪，故不另為無罪之諭知。
  五
    (一)公訴意旨又以：1.被告Ｂ○○因見利潤甚豐，遂起貪念，透過Ｒ○○與宙○○
      共同基於對於違背職務之行為收受賄賂及變造公文書之犯意聯絡，並基於概括
      之犯意，於八十七年四月間，連續自Ｇ○○、Ｉ○○、庚○○、Ｊ○○（Ｂ○
      ○就以上四人均各賺取差價十萬元）、丁○○（Ｂ○○就此賺取差價二十萬元
      ）等五人處，收受賄賂後，交由Ｒ○○轉交予宙○○收受。而宙○○於收得賄
      款後，即利用其於八十六年在閱卷電腦上所設定之REMN程式於主機啟動核算成
      績時，依據其先前所輸入之考生准考證號碼或姓名，竄改各該考生之各科成績
      分數或資績分數，使各該考生得以達到錄取標準，因而變造其他同仁依職務所
      鍵入原本屬於正確之前開考生成績。2.被告Ｂ○○除自行尋找前揭欲報考警大
      二技班之考生外，並基於上述與Ｒ○○及宙○○共同對於違背職務之行為收受
      賄賂及變造公文書之概括犯意聯絡，將此訊息告知其警大二技班第六十四期同
      班同學Ｈ○○，而Ｈ○○因於八十六年度係行賄進入警大二技班，且因有同事
      徐銘鴻等人欲報考警大八十七年度二技班，遂擬藉此機會賺取差價，而與Ｂ○
      ○透過Ｒ○○而與宙○○共同基於對於違背職務之行為收受賄賂之犯意聯絡，
      並基於概括之犯意，連續介紹徐銘鴻、魏志原、賴文良、蔡博元、彭志豪、李
      志恆等六人予Ｂ○○，並由Ｂ○○與Ｈ○○共同收取賄款（除蔡博元係收取一
      百萬元外，其餘五人均係收受一百三十五萬元，而被告Ｂ○○除蔡博元外，就
      其餘五人均係各賺取差價十萬元；Ｈ○○則是除蔡博元部分賺取差價二十萬元
      外，其餘五人均係各賺取四十五萬元）。而被告Ｂ○○與Ｈ○○就前開六人處
      收得之賄款，以每名僅八十萬元之代價交付與Ｒ○○轉交予宙○○收受。而宙
      ○○於收得賄款後，即利用其於八十六年在閱卷電腦上所設定之REMN程式於主
      機啟動核算成績時，依據其先前所輸入之考生准考證號碼或姓名，竄改各該考
      生之各科成績分數或資績分數，使各該考生得以達到錄取標準，因而變造其他
      同仁依職務所鍵入原本屬於正確之前開考生成績。因認Ｂ○○又涉有貪污治罪
      條例第四條第一項第五款之受賄罪嫌及刑法第二百十一條之變造公文書罪嫌云
      云。
    (二)公訴人認被告Ｂ○○涉有貪污治罪條例第四條第一項第五款之違背職務收受賄
      賂及刑法第二百十一條之變造公文書罪嫌，無非以：自扣案被告所使用之筆記
      型電腦，經刑事警察局資訊室人員解讀部分檔案後，發現有參加八十七年度二
      技班考試之同案被告Ｇ○○、Ｉ○○、庚○○、丁○○及原審同案被告Ｊ○○
      、徐銘鴻、魏志原、賴文良、蔡博元、彭志豪、李志恆等人之姓名及准考證號
      碼；原審同案被告徐銘鴻、魏志原、賴文良、蔡博元、彭志豪、李志恆等人右
      供陳有交付款項委請被告陳彥明行賄，及原審同案被告Ｒ○○供陳有收受被告
      Ｂ○○請託之賄款，而其中被告有賺取差價等語；為其主要之論據。訊之被告
      Ｂ○○則堅決否認有何違背職務收受賄賂及變造公文書犯行辯稱：伊只是單純
      為同事交付賄款，與Ｒ○○及宙○○間並無收受賄賂之犯意聯絡等語。
    (三)按共同正犯，須有意思之聯絡或行為之分擔（最高法院三十年上字第二一三二
      號、四十六年臺上字第一三０四號判例參照）。又事實之認定，應憑證據，如
      未能發現相當證據，或證據不足以證明，自不能以推測或擬制之方法，以為裁
      判基礎。且認定犯罪事實所憑之證據，雖不以直接證據為限，間接證據亦包括
      在內；然而無論直接證據或間接證據，其為訴訟上之證明，須於通常一般之人
      均不致有所懷疑，而得確信其為真實之程度者，始得據為有罪之認定，倘其證
      明尚未達到此一程度，而有合理之懷疑存在時，事實審法院復已就其心證上理
      由予以闡述，敘明其如何無從為有罪之確信，因而為無罪之判決，尚不得任意
      指為違法，最高法院四十年台上字第八六號、七十六年台上字第四九八六號亦
      分別著有判例。經查：
      1.自扣案被告所使用之筆記型電腦，經刑事警察局資訊室人員解讀部分檔案後
        ，發現有參加八十七年度二技班考試之同案被告Ｇ○○、Ｉ○○、庚○○、
        丁○○及原審同案被告Ｊ○○、徐銘鴻、魏志原、賴文良、蔡博元、彭志豪
        、李志恆等人之姓名及准考證號碼；該等人參加警大八十六年度二技班考試
        答案卡亦有遭塗改，固為屬實。然查，被告巳○○、丁○○均否認有行賄之
        行為，而無從向其等查證行賄之詳情。惟觀諸其餘相關當事人之警、偵筆錄
        ，Ｊ○○等人交付賄款之初，其本意並非在行賄被告Ｂ○○，而係在請託被
        告Ｂ○○為其等轉交賄款予鄭達、林宙○○，以期得以非法手段進入警大就
        讀；顯見本案之行賄係源自原審同案被告Ｊ○○等人之請求、發動；被告Ｂ
        ○○之取得Ｊ○○等人交付之款項，乃係本於為Ｊ○○等人行賄之緣由而為
        其等代為轉交。至於，被告Ｂ○○雖有利用Ｊ○○等人急於進入警大之機會
        ，詐稱須一百餘萬之鉅額款項用以行賄，伺機自其中抽取部分款項中飽私囊
        ，然此節並非原審同案被告Ｒ○○及同案被告宙○○所得窺見或干預，此部
        分應僅係被告Ｂ○○為其個人私利向考生虛報行賄價格之詐取財行為。尚難
        基此即認定被告Ｂ○○就Ｒ○○、宙○○收受賄賂之犯行，與原審同案被告
        Ｒ○○、同案被告宙○○間有如何之犯意聯絡或行為分擔。
      2.同案被告Ｇ○○、Ｉ○○、庚○○、丁○○及原審同案被告Ｊ○○、徐銘鴻
      、魏志原、賴文良、蔡博元、彭志豪、李志恆等人參加警大八十六年度二技班
        考試答案卡確實有遭塗改，固有中央警察大學八十七年十一月二十五日（八
        七）校科字第八七五六三一號函暨所附鑑定書與刑事警察局八十七年十一月
        二十日（八七）刑偵(二)字第九○○○二號移送書內所附之「八十六年度招生
        考試篡改電腦答案卡題數表」各一份在卷可憑。然此部分係同案被告宙○○
        所為乙節，業據同案被告宙○○陳明「八十六年度修改考生分數方法與八十
        七年度一樣，利用修改分數程式俟機在電腦上修改完成，八十六年因考生電
        腦卡片一直留在電算中心很久所以修改過分數之電腦卡，我有再抽出將它改
        為與得分內容相同之答案」等語在卷（見偵字第一二０二九號卷第一宗第十
        八頁）。遍閱全卷，就本案收受賂及變造公文書部分之犯行，又查無被告Ｂ
        ○○與Ｒ○○、宙○○間有事前謀議之情事；揆諸首揭判例意旨，尚難僅據
        被告Ｂ○○有代轉賄款並從中謀利之行為，即執以為被告Ｂ○○涉有共謀收
        受賂及變造公文書犯行之論據。
    (四)此外，復查無其他積極證據，足資證明被告Ｂ○○有公訴人所指之貪污治罪條
      例第四條第一項第五款違背職務收受賄賂及刑法第二百十一條變造公文書罪嫌
      ，被告Ｂ○○此部分之犯罪尚屬不能證明。原審未及詳查遽予論罪科刑，尚有
      可議。被告Ｂ○○此部分之上訴意旨執以指摘原判不當，為有理由，應由本院
      將決關於被告Ｂ○○收受賄賂部分予以撤銷，改為被告Ｂ○○無罪之諭知。
拾陸、被告巳○○、寅○○、Ｇ○○、Ｉ○○、庚○○、丁○○部分：
  一訊之被告寅○○、Ｇ○○、Ｉ○○、庚○○在本院審理中對於前揭事實已坦承不
    諱。另訊之上訴人即被告巳○○、丁○○二人則均矢口否認有何行賄之犯行，巳
    ○○辯稱：伊未曾透過Ｂ○○行賄，且不曾與丁○○在警大第四停車場與Ｂ○○
    見面，又伊初試成績，並無特別異常云云。丁○○辯稱：Ｂ○○所言不是事實，
    伊未透過Ｂ○○行賄，伊名字雖出現在宙○○手提電腦之名冊及考試成績異常，
    應係讀卡機感測誤差或宙○○所稱其臨時起意扮演聖誕老公公，隨意依據牆壁上
    所貼各組准考證號碼分佈圖，敲入數個准考證號碼所產生，伊應屬無辜受害之考
    生等語。惟查：
    (一)同案被告Ｂ○○於八十七年八月十日警訊中坦承：我於八十七年四至五月間，
      寅○○獨自來到警察大學找我，在校門口會客室將八十萬元放於紙袋，當面交
      給我，我再提回四一六寢室給Ｒ○○；事隔幾天，黃永文、Ｇ○○、Ｊ○○三
      個人相繼分別拿九十萬元，透過我交給Ｒ○○，其中黃永文因怕錢會不知去向
      ，經過他的要求下，我還介紹Ｒ○○給他見面；於八十七年五至六月間，巳○
      ○和丁○○二人一起到警察大學第四停車場，分別交給我八十萬元及一百萬元
      ，我再拿回寢室交給Ｒ○○（見第一二０三０號偵查卷第七宗第三十二頁正、
      背面）。於同日檢察官複訊中供稱：寅○○係至警大會客室交八十萬元給我，
      我至寢室交給Ｒ○○；黃永文與李式龍同來，在警大停車場直接交給Ｒ○○，
      當時我在場；巳○○和丁○○在第四停車場內交給我，我再拿回寢室，交給「
      鄭」，其中「洪」六十萬元事後再給二十萬，「吳」一百萬元；... （問：警
      訊自白是否實？）屬實（見第一二０三０號偵查卷第七宗第三十六頁背面、第
      三十七頁）。嗣於八十七年十月十二日警訊、檢察官複訊，以迄原審及本院審
      理中仍為相同之供述（見第一二０三０號偵查卷第七宗第八十五頁至第九十頁
      ，第九十八背面；原審及本院審理筆錄）。原審同案被告Ｒ○○於檢察官偵查
      中供證：Ｂ○○自行向外媒介考生，他每名交八十萬元予我，至於多少人我忘
      了，其中我有的賺十萬元，有的沒賺，該部分我係交八十萬或七十萬給郭某；
      ... （問：Ｂ○○曾否於警大寢室內交賄款給你？）有多少次忘了；（問：陳
      某是否曾偕同二人在警大停車場交錢給你？）有；陳某曾否於水湳機場交賄款
      給你？）有，二次（見第一二０三一號偵查卷第八宗第二十七頁背面、第五十
      二頁背面）。嗣於原法院審理中仍為相同之供述（見原法院審理筆錄）；且同
      案被告Ｂ○○、原審同案被告Ｒ○○之前揭供述，互核相符。
    (二)被告巳○○、寅○○、Ｇ○○、Ｉ○○、庚○○、丁○○及原審同案被告Ｊ○
      ○七人分別報考警大八十七年度二技班考試，被告丁○○因故未通過初試，其
      餘被告巳○○、寅○○、Ｇ○○、Ｉ○○、庚○○則均通過初試，惟因警大查
      覺該考試有舞弊情事，於複試時均未通過等情，有警大八十八年五月十日（八
      八）校教字第八八一八七一號函並附本案起訴書所載各被告參加該校何種考試
      、是否錄取並就讀之資料各一份可稽（第一審卷第六宗第一○七頁至第一一七
      頁）。且被告寅○○、Ｇ○○、Ｉ○○、庚○○、巳○○、丁○○及原審同案
      被告Ｊ○○七人初試之電腦答案卡經予以人工重新核分結果，均與初試電腦閱
      卷之核分有甚大之差異，復有中央警察大學八十七年十一月十八日（八七）校
      教字第八七五六二七號函暨所附之「中央警察大學八十七學年度二技班招生考
      試弊案成績異常考生答案卡成績一覽表」、「中央警察大學八十七學年度大學
      部招生考試弊案成績異常考生答案卡成績一覽表」各一份在卷可憑（第一二０
      二九號偵查卷第五宗第十九頁至第二三頁）。
    (三)自扣案被告所使用之筆記型電腦，經刑事警察局資訊室人員解讀部分檔案後，
      發現有多位參加八十七年度二技班、大學部考試之本件同案被告姓名及准考證
      號碼「35035寅○○s、34542黃永文s（即Ｉ○○）、26383庚○○s、34464Ｊ
      ○○s、、27186丁○○s、35024巳○○s、34907Ｇ○○s、」，有刑事警察局
      資訊室人員解析自前開電腦檔案後所列印之電腦名單一份存卷可參（見偵字第
      一四二六一號卷第三九一頁至第三九三頁）；該電腦名單並均經被告簽名，以
      示無異議（見偵字第一四二六一號卷第三九一頁至第三九三頁）。次查，證人
      即刑事警察局資訊室人員高大宇、陳天一、楊凱勝、黃維和、辛○○、天○○
      等人在原審均具結證稱：該電腦名單係渠等自被告宙○○之電腦資料所讀出後
      列印，並無增刪加減情形等語，並有渠等所提出之補充資料二份存卷可考（見
      原審卷第五宗第二七四頁至第二七五頁，第二八一頁至第二八二頁）；再經原
      審於八十八年六月十六日勘驗前開扣案之筆記型電腦結果，確實有前開之電腦
      名單無訛，亦有原審法院之勘驗筆錄一份存卷可查（見原審卷第五九頁至第六
      七頁）。即同案被告宙○○於於八十七年八月十七日檢察官偵查中亦曾供陳：
      (提示卷附自手提電腦列印出之名單，問: 你有何意見？），是我輸入的；「e
      」是「even」（未定），已談妥尚未收到錢；「s」是「sure」，已確定並收
      到錢；「f」是「flunk」，是不要的意思（因為他資格不符）；「w」是誤輸
      入，本來要輸入「e」；「n」是「naive」，是有提到，但尚不知道要不要云
      云（偵查卷第一宗第二七七頁反面）。由上開電腦名單所載被告寅○○、Ｇ○
      ○、Ｉ○○、庚○○、巳○○、丁○○等之姓名、准考證號碼均與本人相符，
      且名字後均有「s 」之代號，顯示同案被告宙○○確已收迄該等人之賄款；自
      可得徵前述被告Ｂ○○、Ｒ○○所供已將被告寅○○、Ｇ○○、Ｉ○○、庚○
      ○、巳○○、丁○○行賄宙○○之款項送予宙○○等情，確屬可信。
    (四)關於被告巳○○交付予被告Ｂ○○之金額，公訴人起訴書記載認係八十萬元；
      依被告Ｂ○○於自白書中之記載，敘明僅交款四十萬元等語（見第一審卷第六
      宗第二五八頁背面）；被告巳○○則始終否認有交付賄款予同案被告Ｂ○○。
      經查，被告Ｂ○○於警訊中已供陳：巳○○打電話給我表明有意願花錢，但目
      前沒有足夠現金，要我跟Ｒ○○講一聲，以保留他的名額，錢過陣子籌好了再
      給云云（見第一二０三０號偵查卷第七宗第八十六頁背面）；在原審又陳稱：
      當時被告巳○○是與被告丁○○一起交付的，被告丁○○係交付一百萬元，而
      被告巳○○當時因籌措不出八十萬元，故僅交付四十萬元，與被告丁○○部分
      共計為一百四十萬元，其乃先向被告Ｒ○○借款二十萬元，墊成一百六十萬元
      後，以被告丁○○與巳○○二人份交付予被告Ｒ○○，而於休假回家後，再拿
      二十萬元還被告Ｒ○○等語（見原審卷第六宗第一一０頁至第一一頁背面）。
      核與原審同案被告Ｒ○○所供：當時被告Ｂ○○確有向其借款二十萬元，而於
      休假後才還其等語（見原審卷第十宗第二五四頁）相符。是被告Ｂ○○在原審
      於自白書中記載僅交款四十萬元乙節，固屬可採。然再查，被告巳○○原已應
      允依被告Ｂ○○原先所述給付行賄款項，又已明確表示交付之現款不足部分改
      日再付，觀其本意應係在請求被告Ｂ○○代墊不足之款項；則被告巳○○就渠
      應允給付而請求被告Ｂ○○代墊賄款部分，與Ｂ○○間應成立負欠款項之債權
      債務關係，於嗣後願負清償責任。故本案此部分之賄款，仍應認被告巳○○與
      受賄者期約賄款之金額係八十萬元，且其實際交付之賄款亦為八十萬元，當無
      疑義。
    (五)被告巳○○八十七學年度二技班初試答案卡成績異常情形如附表一所示（偵查
      卷第五宗第二十一頁），從該電腦成績與人工計分成績比對，各科成績均有異
      常，其中「憲法」一科，相差竟高達五十九點三三分、「警察法規或刑法刑訴
      法」相差亦達三十八點二分，是被告巳○○以其初試成績並無特別異常等語置
      辯，顯非可採。
    (六)又查，如前所述被告丁○○報考警大八十七年度二技班部考試，雖未通過初試
      ，然被告丁○○原即有就非法管道入學為期約、交付賄賂之事證已然明確，詳
      如前述，本不因宙○○於收受賄賂後是否為違背職務之行為無影響其罪責。何
      況，被告丁○○之初試成績有顯著之異常（見偵查卷第五宗第十九頁至第二十
      三頁），其中尤其英文一科，人工計算成績為零分，電腦成績竟高達六十六點
      五分，其餘各科成績異常相差之分數亦屬甚多；得見同案被告宙○○亦已然為
      被告丁○○非法竄改成績。從而，告丁○○以初試放榜伊未獲錄取，謂其無行
      賄之犯行，亦無可採。
    (六)綜上所述，被告寅○○、Ｇ○○、Ｉ○○、庚○○在本院審理中所為之自白，
      核與事實相符，應屬可信。被告巳○○、丁○○之辯解則與事證有違，顯係臨
      訟卸責之詞，均不足採。本件事證明確，被告六人犯行均堪認定。
  二被告巳○○本件行為時原為台北市政府警察局外事科警員同事，寅○○本件行為
    時原為台北市政府警察局大安分局偵查員，Ｇ○○於本件行為時係台北縣警察局
    海山分局新海派出所警員，Ｉ○○（原名黃永文，於八十七年九月十日更名）於
    本件行為時係台北市政府警察局大安分局警備隊警員，庚○○於本件行為時係台
    北市政府警察局大安分局第二組警員，丁○○於本件行為時係台北市政府警察局
    大安分局臥龍街派出所警員，均於八十七年八月十三日被免職乙節，有內政部警
    政署八十八年四月二十七日（八八）警署人字第四五七九七號函暨所附之人事資
    料記載明確（第一審卷第五宗第一六三六三頁），其等均係依據法令從事公務之
    人員，堪予認定。被告被告巳○○、寅○○、Ｇ○○、Ｉ○○、庚○○、丁○○
    於參加警大八十七學年度二技班考試時，經由被告Ｂ○○之聯絡、介紹向Ｒ○○
    、宙○○，對於依據法令從事公務之人員宙○○，關於違背職務之行為交付賄賂
    ，核係犯貪污治罪條例第十一條第一項之行賄罪（有關被告巳○○、寅○○、Ｇ
    ○○、Ｉ○○、庚○○、丁○○均未成立公訴人所指之刑法第二百十一條之變造
    公文書罪嫌部分，詳如後述）。被告巳○○、寅○○、Ｇ○○、Ｉ○○、庚○○
    、丁○○對於依據法令從事公務之人員，關於違背職務之行為行求、期約，進而
    交付賄賂，則行求、期約賄賂之低度行為，應為其交付賄賂之高度行為所吸收，
    故均不另論對於依據法令從事公務之人員關於違背職務之行為行求、期約賄賂罪
    。另同案被告Ｂ○○原雖係基於幫助被告巳○○、寅○○、Ｇ○○、Ｉ○○、庚
    ○○、丁○○之犯意，對於依據法令從事公務之人員，關於違背職務之行為期約
    ，進而交付賄賂，然其事中既已參與交付賄賂之構成要件行為，關於所犯前述罪
    名，即應以共同正犯論。被告巳○○、寅○○、Ｇ○○、Ｉ○○、庚○○、丁○
    ○分別與同案被告Ｂ○○於前揭犯行，有犯意之聯絡與行為之分擔，皆為共同正
    犯。
  三原審就被告巳○○、寅○○、Ｇ○○、Ｉ○○、庚○○、丁○○部分，認罪證明
    確，因予論科，固非無見。惟查：(一)被告Ｉ○○、庚○○，被告巳○○、寅○○
    、丁○○雖係分別基於同一之關係，經由被告Ｂ○○之聯絡、介紹向Ｒ○○、宙
    ○○，對於依據法令從事公務之人員宙○○關於違背職務之行為交付賄賂；然其
    犯意各別，並無利用其他同事之行賄行為，作為自己行賄犯罪行為之一部之意思
    ，亦即渠等相互之間並無共犯結構關係；原判決認被告Ｉ○○、庚○○間，及被
    告巳○○、寅○○、丁○○間，分別有犯意之聯絡與行為之分擔，皆為共同正犯
    ，尚有未當。(二)同案被告Ｂ○○原雖係基於幫助被告巳○○、寅○○、Ｇ○○、
    Ｉ○○、庚○○、丁○○之犯意，對於依據法令從事公務之人員，關於違背職務
    之行為期約，進而交付賄賂，然其事中既已參與交付賄賂之構成要件行為，關於
    所犯前述罪名，即應以共同正犯論；被告巳○○、寅○○、Ｇ○○、Ｉ○○、庚
    ○○、丁○○分別與同案被告Ｂ○○於前揭犯行，有犯意之聯絡與行為之分擔，
    皆為共同正犯；原審未就被告Ｇ○○、Ｉ○○、庚○○、丁○○等與同案被告Ｂ
    ○○間論以共同正犯，同有未洽。(三)被告丁○○報考警大八十七年度二技班考試
    ，未通過初試（見前述），原判決誤認被告丁○○於八十七年七月十日、十一日
    考試有通過初試，嗣於八十七年八月七日複試時未通過，事實認定有誤，亦有可
    議。被告寅○○、Ｇ○○、Ｉ○○、庚○○上訴意旨認原審量刑過重，被告巳○
    ○、丁○○上訴意旨否認犯罪，雖均無理由；然原判決關於被告巳○○、寅○○
    、Ｇ○○、Ｉ○○、庚○○、丁○○部分既有上述之可議，仍屬無可維持，應予
    撤銷改判。爰審酌被告巳○○、寅○○、Ｇ○○、Ｉ○○、庚○○、丁○○均身
    為警員，所為損害警界聲譽與形象甚巨，且將前揭考試之正確性及公平性破壞殆
    盡，嚴重打擊警界士氣及聲譽，且被告巳○○、丁○○於犯後毫無悔意，猶飾詞
    卸責等一切情狀，仍如原審各量處如主文所示之刑，並依貪污治罪條例第十七條
    、刑法第三十七條第二項規定，均宣告褫奪公權四年。
  四被告寅○○、Ｇ○○、Ｉ○○、庚○○前均未曾受有期徒刑以上刑之宣告，有本
    院被告全國前案紀錄表在卷可稽，其等身為執法警員卻以考試作弊之手段冀圖進
    入警大修業，作為昇遷晉階之道，固然損害警界聲譽與形象甚巨；然在犯後已均
    於八十七年八月十三日受極重之免職處分，在本院審理中復均深表悔悟坦承全部
    犯罪，經此論罪科刑，當知自我警惕，信無再犯之虞；本院因認其等所受刑之宣
    告以暫不執行為適當，爰均併予宣告緩刑肆年，以啟自新。
  五
    (一)公訴意旨另以：被告巳○○、寅○○、Ｇ○○、Ｉ○○、庚○○、丁○○報考
      警大八十七年度二技班行賄部分，另涉有刑法第二百十一條之變造公文書罪嫌
      云云。惟訊之被告巳○○、寅○○、Ｇ○○、Ｉ○○、庚○○、丁○○均堅詞
      否認有此犯行，辯稱：不知同案被告宙○○之舞弊方法等語。
    (二)經查：被告巳○○、寅○○、Ｇ○○、Ｉ○○、庚○○、丁○○自警訊時起，
      即否認知悉宙○○係以何方法舞弊，而宙○○亦未曾供陳渠有告訴被告巳○○
      、寅○○、Ｇ○○、Ｉ○○、庚○○、丁○○本案舞弊之方法；何況於警大招
      生考試中收賄作弊，茍被發覺不僅所牽涉者係重罪，且茲事體大嚴重影響警大
      校譽，衡情同案被告宙○○自無可能就其詳細之犯罪手段大肆張揚；是以被告
      巳○○、寅○○、Ｇ○○、Ｉ○○、庚○○、丁○○所辯：不知宙○○係以何
      方式舞弊等語，尚堪採信。
    (三)綜上所論，本案公訴人所舉事證並不足以證明被告巳○○、寅○○、Ｇ○○、
      Ｉ○○、庚○○、丁○○有何故意變造公文書之罪行，而依職權調查之結果，
      亦未發現其他確可形成此部分有罪心證之積極證據，即不能證明被告巳○○、
      寅○○、Ｇ○○、Ｉ○○、庚○○、丁○○確知宙○○舞弊方法之犯行；此部
      分原應為無罪之諭知，惟公訴人認被告巳○○、寅○○、Ｇ○○、Ｉ○○、庚
      ○○、丁○○此部分犯行，與前開起訴判決有罪部分，有方法、結果之牽連關
      係，屬裁判上一罪，故不另為無罪之諭知。
拾柒、被告丑○○、未○○、宇○○、Ｕ○○部分：
  一訊據被告丑○○、未○○、宇○○、Ｕ○○在本院審理中均矢口否認有行賄犯行
    ，被告丑○○辯稱：伊報考多年，並不知有何特殊管道，又如何告知陳志賢，陳
    志賢自白所言不實，伊沒有收到陳志賢的本票，陳志賢是挾怨報復，因其多次帶
    女友到辦公室，被伊管制，心生不滿，曾說以後有機會，要讓伊死的很難看；電
    腦名單中也有不起訴的，不據證據力。被告辯護人為被告辯護：被告丑○○之帳
    戶從未有鉅額資金之流動；陳志賢前於偵查時業已否認行賄，其嗣後再行自白，
    顯相矛盾。且其關於賄款之來源，前後所言亦不一致；再者，陳志賢既連五萬元
    之零頭猶須被告丑○○代墊，則其所簽發予被告丑○○之一百萬元本票，被告丑
    ○○焉有可能接受？矧該本票既未經被告丑○○提示，如何證明陳志賢確有交付
    給被告丑○○？又Ｒ○○於八十七年九月十一日雖稱「丑○○我很確定，陳志賢
    而與我同學陳世賢僅差一字，所以也很確定」；嗣於八十八年七月三十一日則稱
    「透過乙○○向伊行賄之名單，是檢察官拿一名單叫伊勾的，伊已不記得了」，
    所述亦前後矛盾。被告未○○辯稱：伊雖認識乙○○，但只是拜託乙○○幫忙買
    書；Ｒ○○所言不實在，我不知道為何我的名字在名單上；我的成績沒有很大的
    差異。被告宇○○辯稱：行賄名單上之准考證號碼不是伊的；Ｒ○○所言不實在
    。被告Ｕ○○則辯稱：伊不認識乙○○；電腦名單不正確，名單中的人有人不起
    訴，有人被判無罪了；伊沒有行賄，也不認識Ｒ○○、Ｈ○○、宙○○，Ｒ○○
    所言不實在云云。惟查：
    (一)原審同案被告陳志賢於原法院審理時已詳確陳明並書具自白書自白：因同案被
      告丑○○告知行賄價碼為二百萬元，而決意透過丑○○、乙○○向宙○○行賄
      ，已交付丑○○現金九十五萬元，並洽請丑○○代墊一百零五萬元，乃另行簽
      發面額一百萬元之本票一紙交丑○○收執，資為憑據等語；同案被告Ｒ○○於
      偵查及原審審理時亦坦承自被告乙○○處收受陳志賢行賄之賄款八十萬元轉交
      宙○○云云（見原審卷第五宗第九四頁至第九八背面、第十宗第二六○頁，自
      白書見第二宗第一六一頁至第一六三頁）。至於，其原先否認犯罪，嗣後何以
      自白，其可能原因頗多；然其在原審之陳述及自白，既係在法庭審理中所為，
      自具有證據能力。又，一般人對於牽涉犯罪之事，均避之惟恐不及，但無對於
      未曾為之之犯行，亦故意虛偽編撰、承認，以自陷囹圄之理，此為週知之事實
      ；原審同案被告陳志賢對其犯行自白，經原審判處刑期後，並未提起上訴而確
      定；則該原審同案被告陳志賢之前揭自白，自屬可信。
    (二)原審同案被告Ｒ○○於八十七年八月十八日檢察官偵查中即曾供述：（經由乙
      ○○仲介者有）宇○○、丑○○，還有幾個是保四的及陳志賢，乙○○除了將
      名單要我轉交外，還有口頭告知我行賄考生姓名，所以我還有印象云云（見第
      一二０三一號偵查卷第八卷第三十八頁背面）。於八十七年九月十一日檢察官
      偵查中供陳：（乙○○仲介）十個左右，其中宇○○及丑○○伊很確定，而陳
      志賢因與伊同期同學陳世賢僅差一字，故也很確定等語（見第一二０三一號偵
      查卷第八卷、第六十二頁）。於原審調查時又供陳：乙○○所交給名單伊未全
      部記得，伊記得陳志賢、宇○○、Ｕ○○、未○○、丑○○；印象中伊轉交給
      宙○○時會看一下名單，除了以上姓名，其他伊沒印象等語（見原審卷十第二
      六一頁、第二六二頁）。該原審同案被告於偵查中向檢察官所為之陳述，並無
      不可信之情況，依刑事訴訟法第一百五十九條之一第二項之規定，自得為證據
      。原審同案被告Ｒ○○嗣後改稱：透過乙○○向伊行賄之名單，是檢察官拿一
      名單叫伊勾的，伊已不記得了乙節，縱為屬實。於前開情節中，檢察官之取證
      方式，並無違法之處；人於事隔日久，對原先發生之事記憶不清，亦無違於常
      理，而難認有矛盾之處。辯護人以此與證據能力、證明力無關之事，指摘原審
      同案被告Ｒ○○之前揭供詞不足採信，並無理由。
    (三)被告丑○○、未○○、宇○○、Ｕ○○參加警大八十七年度招生考試，均通過
      初試，惟因警大查覺該考試有舞弊情事，於複試時均未通過等情，有警大八十
      八年五月十日（八八）校教字第八八一八七一號函並附本案起訴書所載各被告
      參加該校何種考試、是否錄取並就讀之資料各一份可稽（第一審卷第六宗第一
      ○七頁至第一一七頁）。且被告丑○○、未○○、宇○○、Ｕ○○四人初試之
      電腦答案卡經予以人工重新核分結果，均與初試電腦閱卷之核分有甚大之差異
      ，其中林瑞部分之總分相差一百七十分，未○○部分之總分相差三十七分，宇
      ○○部分之總分相差一０三分，Ｕ○○部分之總分相差二六六分，復有中央警
      察大學八十七年十一月十八日（八七）校教字第八七五六二七號函暨所附之「
      中央警察大學八十七學年度二技班招生考試弊案成績異常考生答案卡成績一覽
      表」、「中央警察大學八十七學年度大學部招生考試弊案成績異常考生答案卡
      成績一覽表」各一份在卷可憑（第一二０二九號偵查卷第五宗第十九頁至第二
      三頁）。被告未○○部分之總分相差三十七分，六科平均之分數差異高達六分
      ；是其所辯：伊之成績沒有很大差異等語，自非屬實。
    (四)自扣案被告所使用之筆記型電腦，經刑事警察局資訊室人員解讀部分檔案後，
      發現有多位參加八十七年度二技班、大學部考試之本件同案被告姓名及准考證
      號碼「20522丑○○s、25135未○○s、34159宇○○s、26226Ｕ○○s、」，有
      刑事警察局資訊室人員解析自前開電腦檔案後所列印之電腦名單一份存卷可參
      （見偵字第一四二六一號卷第三九一頁至第三九三頁）；前開該電腦名單並均
      經被告簽名，以示無異議（見偵字第一四二六一號卷第三九一頁至第三九三頁
      ）。雖其中「34159宇○○s」與被告宇○○之准考證號碼「34150」，有一阿
      拉伯號碼「9」與「0」之差別；然該名字後附記之「chung city」，則核與被
      告宇○○於本件行為所服務之單位「台中市警察局刑事警察隊」吻合；顯見前
      述名單中「34159宇○○s」應係「34150」之手誤。被告宇○○所辯：行賄名
      單上之准考證號碼不是伊的云云，並無足採。
    (五)再查，證人即刑事警察局資訊室人員高大宇、陳天一、楊凱勝、黃維和、辛○
      ○、天○○等人在原審均具結證稱：該電腦名單係渠等自被告宙○○之電腦資
      料所讀出後列印，並無增刪加減情形等語，並有渠等所提出之補充資料二份存
      卷可考（見原審卷第五宗第二七四頁至第二七五頁，第二八一頁至第二八二頁
      ）；再經原審於八十八年六月十六日勘驗前開扣案之筆記型電腦結果，確實有
      前開之電腦名單無訛，亦有原審法院之勘驗筆錄一份存卷可查（見原審卷第五
      九頁至第六七頁）。即同案被告宙○○於八十七年八月十七日檢察官偵查中亦
      曾供陳：(提示卷附自手提電腦列印出之名單，問: 你有何意見？），是我輸
      入的；「e」是「even」（未定），已談妥尚未收到錢；「s」是「sure」，已
      確定並收到錢；「f」是「flunk」，是不要的意思（因為他資格不符）；「w
      」是誤輸入，本來要輸入「e」；「n」是「naive」，是有提到，但尚不知道
      要不要云云（偵查卷第一宗第二七七頁反面）。由上開電腦名單所載被告丑○
      ○、未○○、宇○○、Ｕ○○等人之姓名、准考證號碼，核與其本人資料尚稱
      相符，且名字後均有「s」之代號，顯示同案被告宙○○確已收迄該等人之賄
      款；自可得徵前述被告Ｒ○○所供已將被告丑○○、未○○、宇○○、Ｕ○○
      恆等人行賄宙○○之款項送予宙○○等情，確屬可信。
    (六)又查，本案此部分Ｒ○○轉交宙○○之賄款高達數百萬元，茍非Ｒ○○有收受
      乙○○轉交被告丑○○、未○○、宇○○、Ｕ○○等人之賄款，豈有甘願自掏
      腰包，擅自為被告丑○○、未○○、宇○○、Ｕ○○代墊鉅額款項而交付宙○
      ○之理。原審同案被告Ｒ○○、陳志賢之上開供述，應屬可信。
    (七)本案解讀電腦檔案取得之名單，係刑事警察局資訊室人員自扣案被告所使用之
      筆記型電腦中解讀檔案所取得，已據證人即刑事警察局資訊室人員高大宇、陳
      天一、楊凱勝、黃維和、辛○○、天○○等人在原審結證在卷；復據同案被告
      宙○○陳明確實為為送賄者之名單，所供核與原審同案被告Ｒ○○之供述相符
      ，並有「中央警察大學八十七學年度二技班招生考試弊案成績異常考生答案卡
      成績一覽表」、「中央警察大學八十七學年度大學部招生考試弊案成績異常考
      生答案卡成績一覽表」各一份在卷可資佐證。則該解讀電腦檔案所取得之名單
      ，自有相當之證據能力與證明力。雖該名單中所列之部分人已受無罪之判決確
      定；然此乃該部分之當事人有其他應為無罪判決之原因，自不得任意比附援引
      ，而否認該電腦解讀名單之證明力。
    (八)關於被告丑○○確有前揭行賄犯行之事證，既如上述，且其有關行賄之金錢，
      非必由自己帳戶所提領，是其所辯不知有特殊管道，不可能告知陳志賢，以及
      帳戶無鉅額資金流動云云，即屬卸責之詞，要無可取。
    (九)綜上所述，被告丑○○、未○○、宇○○、Ｕ○○之辯解核與事證有違，顯係
      臨訟卸責之詞，均不足採。本件事證明確，被告四人犯行均堪認定。
  二查：
    (一)被告丑○○於本件行為時係台南縣警察局保安警察隊隊本部隊員，被告未○○
      於本件行為時係台中市警察局第一分局大誠派出所警員；宇○○於本件行為時
      係台中市警察局刑事警察隊第一組偵查員；Ｕ○○於本件行為時係內政部警政
      署保安警察第四總隊第一大隊隊員（渠四人均於八十七年八月十三日被免職）
      此有內政部警政署八十八年四月二十七日（八八）警署人字第四五七九七號函
      暨所附人事資料在卷可憑（見原審卷第五宗第一六三頁），是被告等四人均係
      依據法令從事於公務之人員，至堪認定。
    (二)被告丑○○、未○○、宇○○、Ｕ○○於參加警大八十七學年度招生考試時，
      經由被告乙○○之聯絡、介紹向Ｒ○○、宙○○，對於依據法令從事公務之人
      員宙○○，關於違背職務之行為交付賄賂，核係犯貪污治罪條例第十一條第一
      項之行賄罪（有關被告丑○○、未○○、宇○○、Ｕ○○均未成立公訴人所指
      之刑法第二百十一條之變造公文書罪嫌部分，詳如後述）。被告丑○○、未○
      ○、宇○○、Ｕ○○對於依據法令從事公務之人員，關於違背職務之行為行求
      、期約，進而交付賄賂，則行求、期約賄賂之低度行為，應為其交付賄賂之高
      度行為所吸收，故均不另論對於依據法令從事公務之人員關於違背職務之行為
      行求、期約賄賂罪。
    (三)另同案被告乙○○並非當期考生，原雖係基於幫助被告丑○○、未○○、宇○
      ○、Ｕ○○之犯意，對於依據法令從事公務之人員，關於違背職務之行為期約
      ，進而交付賄賂，然其事中既已參與交付賄賂之構成要件行為，關於所犯前述
      罪名，即應以共同正犯論。被告丑○○、原審同案被告陳志賢與同案被告乙○
      ○對於前揭犯行，有犯意之聯絡與行為之分擔；被告未○○、宇○○、Ｕ○○
      分別與同案被告乙○○對於前揭犯行，有犯意之聯絡與行為之分擔，皆為共同
      正犯。
    (四)至於，被告丑○○向陳志賢詐取應付賄款以外款項部分，則係犯刑法第三百三
      十九條第一項之詐欺取財罪。
    (五)被告丑○○所犯貪污治罪條例第十一條第一項之行賄罪與刑法第三百三十九條
      第一項之詐欺取財罪二罪間有方法結果之牽連關係，應依刑法第五十五條之規
      定論以較重之貪污治罪條例第十一條第一項行賄罪。
    (六)被告丑○○所犯刑法第三百三十九條第一項之詐欺取財罪縮未經檢察官起訴，
      此部分與以起訴之貪污治罪條例第十一條第一項之行賄罪間，有方法結果之牽
      連關係，為裁判上之一罪，故本院自得併予審判，附此敘明。
  三原審就被告丑○○、未○○、宇○○、Ｕ○○部分，認罪證明確，因予論科，固
    非無見。惟查，原審對於被告丑○○、未○○、宇○○、Ｕ○○等三人各別透過
    同案被告乙○○行賄宙○○之時間未予認定，以及未論被告丑○○、未○○、宇
    ○○、Ｕ○○各應與乙○○成立共同正犯，均有未洽。被告丑○○、未○○、宇
    ○○、Ｕ○○等四人之上訴意旨否認犯罪，雖均無理由；然原判決關於被告丑○
    ○、未○○、宇○○、Ｕ○○部分既有上述之可議，仍屬無可維持，應由本院予
    以撤銷改判。爰審酌被告丑○○、未○○、宇○○、Ｕ○○均身為警員，所為損
    害警界聲譽與形象甚巨，且將前揭考試之正確性及公平性破壞殆盡，嚴重打擊警
    界士氣及聲譽，且被告巳○○、丁○○於犯後毫無悔意，猶飾詞卸責等一切情狀
    ，仍如原審各量處如主文所示之刑，並依貪污治罪條例第十七條、刑法第三十七
    條第二項規定，均宣告褫奪公權四年。
  四
    (一)公訴意旨另以：被告丑○○、未○○、宇○○、Ｕ○○報考警大八十七年度二
      技班行賄部分，另涉有刑法第二百十一條之變造公文書罪嫌云云。惟訊之被告
      丑○○、未○○、宇○○、Ｕ○○均堅詞否認有此犯行，辯稱：不知同案被告
      宙○○之舞弊方法等語。
    (二)經查：被告丑○○、未○○、宇○○、Ｕ○○自警訊時起，即否認知悉宙○○
      係以何方法舞弊，而宙○○亦未曾供陳渠有告訴被告丑○○、未○○、宇○○
      、Ｕ○○本案舞弊之方法；何況於警大招生考試中收賄作弊，茍被發覺不僅所
      牽涉者係重罪，且茲事體大嚴重影響警大校譽，衡情同案被告宙○○自無可能
      就其詳細之犯罪手段大肆張揚；是以被告丑○○、未○○、宇○○、Ｕ○○所
      辯：不知宙○○係以何方式舞弊等語，尚堪採信。
    (三)綜上所論，本案公訴人所舉事證並不足以證明被告丑○○、未○○、宇○○、
      Ｕ○○有何故意變造公文書之罪行，而依職權調查之結果，亦未發現其他確可
      形成此部分有罪心證之積極證據，即不能證明被告丑○○、未○○、宇○○、
      Ｕ○○確知宙○○舞弊方法之犯行；此部分原應為無罪之諭知，惟公訴人認被
      告丑○○、未○○、宇○○、Ｕ○○此部分犯行，與前開起訴判決有罪部分，
      有方法、結果之牽連關係，屬裁判上一罪，故不另為無罪之諭知。
拾捌、被告Ｅ○○部分：
  一訊之上訴人即被告Ｅ○○矢口否認有何行賄犯行，辯稱：其不認識宙○○，亦未
    向宙○○行賄云云。惟查：
    (一)被告Ｅ○○參加警大八十七年度招生考試，通過初試，惟因警大查覺該考試有
      舞弊情事，於複試時均未通過等情，有警大八十八年五月十日（八八）校教字
      第八八一八七一號函並附本案起訴書所載各被告參加該校何種考試、是否錄取
      並就讀之資料各一份可稽（第一審卷第六宗第一○七頁至第一一七頁）。次查
      ，被告Ｅ○○初試之電腦答案卡經予以人工重新核分結果，核與初試電腦閱卷
      之核分有甚大之差異，其所考憲法、警察法規或刑法刑事法、英文、警察勤務
      或犯罪偵查學、刑法或刑事鑑識概論五科，原以電腦計算之成績總分高達四一
      八點四三分，各科平均達八十三點六分；嗣以人工計分，五科總分低達一六九
      點零三分，各科平僅三十三點八分，有中央警察大學八十七年十一月十八日（
      八七）校教字第八七五六二七號函暨所附之「中央警察大學八十七學年度二技
      班招生考試弊案成績異常考生答案卡成績一覽表」一份在卷可憑（第一二０二
      九號偵查卷第五宗第十九頁至第二三頁）。以其電腦計算成績與人工計算成績
      差異之大，甚至已到荒旦之程度，應非出於試務疏忽之意外，而顯係出自他人
      蓄意之篡改，應毋庸置疑。被告Ｅ○○身為警務人員，對於日常事理，自有一
      定程度之敏銳與瞭解，就其自己參與考試之成績是否可能到達合法錄取標準，
      亦應無不知之理。
    (二)自扣案被告所使用之筆記型電腦，經刑事警察局資訊室人員解讀部分檔案後，
      發現參加八十七年度二技班之本件被告姓名及准考證號碼「Ｅ○○27813e」，
      ，有刑事警察局資訊室人員解析自前開電腦檔案後所列印之電腦名單一份存卷
      可參（見偵字第一四二六一號卷第三九一頁至第三九三頁）；前開該電腦名單
      並均經被告簽名，以示無異議（見偵字第一四二六一號卷第三九一頁至第三九
      三頁）。再查，證人即刑事警察局資訊室人員高大宇、陳天一、楊凱勝、黃維
      和、辛○○、天○○等人在原審均具結證稱：該電腦名單係渠等自被告宙○○
      之電腦資料所讀出後列印，並無增刪加減情形等語，並有渠等所提出之補充資
      料二份存卷可考（見原審卷第五宗第二七四頁至第二七五頁，第二八一頁至第
      二八二頁）；再經原審於八十八年六月十六日勘驗前開扣案之筆記型電腦結果
      ，確實有前開之電腦名單無訛，亦有原審法院之勘驗筆錄一份存卷可查（見原
      審卷第五九頁至第六七頁）。即同案被告宙○○於八十七年八月十七日檢察官
      偵查中亦曾供陳：（提示卷附自手提電腦列印出之名單，問: 你有何意見？）
      ，是我輸入的；「e」是「even」（未定），已談妥尚未收到錢；「s」是「
      sure 」，已確定並收到錢；「f」是「flunk」，是不要的意思（因為他資格
      不符）；「w」是誤輸入，本來要輸入「e」；「n」是「naive」，是有提到，
      但尚不知道要不要云云（偵查卷第一宗第二七七頁反面）。由上開電腦名單所
      載被告Ｅ○○之姓名、准考證號碼，核與其本人資料尚稱相符，且名字後確有
      「s」之代號，顯示同案被告宙○○確已收迄該被告Ｅ○○之賄款。
    (三)被告Ｅ○○在警大八十七年度二技班考試前，於八十七年六月間有提領八十三
      萬元現金之情事乙節，已據被告Ｅ○○在原審供述在卷（見原審卷第四宗第六
      三頁背面）。而此金額洽與前述同案被告宙○○直接向考生收取之賄款金額相
      當。而被告Ｅ○○對於支出該款項之用途，則有先後不一之陳述：
      1.警訊時供稱：我在六月份向朋友及母親共借新台幣八十萬元存入郵局帳號，
        想要在南部買地蓋房子，之後又提十萬元借朋友投資茶葉買賣，然後我朋友
        又了三十萬元給我，這段時間我因要蓋房子及朋友作茶葉生意，資金有調
        度較頻繁，詳細的數目我也記不太清楚云云。
      2.在原法院審理時改稱：本來是想買房子，後來投資朋友作生意；... （問：
        錢有無拿去買房子？）沒有，我拿去投資生意了；... 我是（向母親）借了
        三十萬元，我是向母親說，我有急用，要買房子；... 投資紀俊安做茶葉生
        意；（問：各出資多少錢？）應該各為八十萬元；（問：為何警訊中稱提十
        萬元投資朋友做生意？）因為當時我是公務員，不敢表明太多，只說只有投
        資十萬元等語（見原審卷第四宗第六三頁背面至第六四頁背面，第一四九頁
        至第一五一頁背面）。
      3.被告Ｅ○○在原審雖又供稱：（問：交八十萬元給紀俊安時，他有無同時提
        出八十萬元？）本來是他（即證人紀俊安）自己在經營，後來他叫我拿出八
        十萬元，大家就合夥作生意；... 係於八十七年七月九日晚上十一時許，在
        桃園縣桃園市○○路○段五六一號一樓交付現金八十萬元，是在後面的房間
        交錢的云云。雖聲請傳喚之證人紀俊安亦到庭供證：八十七年六月他們夫妻
        就來店裏，講好合夥，且全家搬來店內了；... 禮品社於八十七年七月間剛
        好可以收支平衡，而於八十七年七月時，未曾分配盈餘或向Ｅ○○追補金額
        ，自八十七年八月起一直至現在，都無分配盈餘或向Ｅ○○追補金額等語（
        見原審卷第六宗第一五四頁背面至第一五五頁）；以附合其說。然若如證人
        紀俊安所述，被告Ｅ○○夫妻既於八十七年六月即已住進該處，應有甚多之
        時間與證人紀俊安碰面與交付投資金，則何需於深夜十一時許，並交付整筆
        之八十萬元予俊紀安收受；又其既係向母親等人借款，並表示要買房子，而
        捨房屋未購買，用以投資紀俊安之茶葉生意，顯見該行業有利潤可得，然而
        自其八十七年七月投資起，迄至原法院於八十八年五月十九日訊問時止，均
        未分配得盈餘，亦顯與常情不符。足徵證人紀俊安前開證述，係迴護被告之
        詞。故被告Ｅ○○所辯：係將該八十萬元投資於證人紀俊安之茶葉生意乙節
        ，不足採信。
    (四)綜上各節相互勾稽，顯係同案被告宙○○確已收迄被告Ｅ○○之賄款後，利用
      介入試務之機會，擅自為被告Ｅ○○篡改成績，已灼然可見。被告Ｅ○○前開
      辯解，顯係事後卸責之詞，不足採信。此部分罪證明確，被告Ｅ○○犯行已堪
      認定。
    (五)至於被告Ｅ○○交付賄款予同案被告宙○○之確切時間、地點，僅有該二人知
      悉。復因該二人於法院審理中均否認犯罪，故無從再就此點予以查證，併玼敘
      明。
  二被告Ｅ○○於本件行為時係內政部警政署保安警察第一總隊第七大隊隊員（於八
    十七年八月十三日被免職），此有內政部警政署八十八年四月二十七日（八八）
    警署人字第四五七九七號函暨所附之人事資料在卷可參（見原審卷第五宗第一六
    三頁），其係依據法令從事公務之人員，至堪認定。被告Ｅ○○警大八十七學年
    度二技班考試時，向同案被告宙○○對於依據法令從事公務之人員宙○○，關於
    違背職務之行為交付賄賂，核係犯貪污治罪條例第十一條第一項之行賄罪（有關
    被告Ｅ○○未成立公訴人所指之刑法第二百十一條之變造公文書罪嫌部分，詳如
    後述）。被告Ｅ○○對於依據法令從事公務之人員，關於違背職務之行為行求、
    期約，進而交付賄賂，則行求、期約賄賂之低度行為，應為其交付賄賂之高度行
    為所吸收，故不另論對於依據法令從事公務之人員關於違背職務之行為行求、期
    約賄賂罪。
  三原審對於被告Ｅ○○部分，認罪證明確，因而據予論科，固非無見。惟查：原審
    對於被告Ｅ○○行賄宙○○之地點未予認定，殊有未洽。被告Ｅ○○上訴意旨仍
    執陳詞否認行賄，雖無理由，然原判決關於被告Ｅ○○部分，既有上述可議之處
    ，即屬無可維持，應由本院將原判決關於被告Ｅ○○部分撤銷。爰審酌被告Ｅ○
    ○犯罪之動機、目的、以行賄手段通過警大二技班初試，敗壞考試風紀，斲喪考
    試公平競爭之威信及渠於犯罪後始終否認犯行，毫無悔意之態度等一切情狀，量
    處如主文第二項所示之刑，並均依貪污治罪條例第十七條規定，宣告褫奪公權四
    年。
  四
    (一)公訴意旨另以：被告Ｅ○○報考警大八十七年度二技班行賄部分，另涉有刑法
      第二百十一條之變造公文書罪嫌云云。惟訊之被告Ｅ○○則堅決否認有此犯行
      ，辯稱：不知同案被告宙○○之舞弊方法等語。
    (二)經查：被告Ｅ○○自警訊時起，即否認知悉宙○○係以何方法舞弊，而宙○○
      亦未曾供陳渠有告訴被告Ｅ○○本案舞弊之方法；何況於警大招生考試中收賄
      作弊，茍被發覺不僅所牽涉者係重罪，且茲事體大嚴重影響警大校譽，衡情同
      案被告宙○○自無可能就其詳細之犯罪手段大肆張揚；是以被告Ｅ○○所辯：
      不知宙○○係以何方式舞弊等語，尚堪採信。
    (三)綜上所論，本案公訴人所舉事證並不足以證明被告Ｅ○○有何故意變造公文書
      之罪行，而依職權調查之結果，亦未發現其他確可形成此部分有罪心證之積極
      證據，即不能證明被告Ｅ○○確知宙○○舞弊方法之犯行；此部分原應為無罪
      之諭知，惟公訴人認被告Ｅ○○此部分犯行，與前開起訴判決有罪部分，有方
      法、結果之牽連關係，屬裁判上一罪，故不另為無罪之諭知。
據上論斷，應依刑事訴訟法第三百六十九條第一項前段、第三百六十四條、第三百六
十八條、第二百九十九條第一項前段、第三百零一條第一項前段，貪污治罪條例第四
條第一項第五款、第六條第一項第四款、第三條、第十條第一項、第二項、第十一條
第三項、第十七條，刑法第十一條前段、第二十八條、第五十六條、第二百十六條、
第二百十條、第二百十一條、第二百十三條、第三百三十九條第一項、第二項、第七
十四條第一款、第三十條、第三十七條第一項、第二項，罰金罰鍰提高標準條例第一
條前段，判決如主文。
本案經檢察官田炳麟到庭執行職務。
中　　　華　　　民　　　國　　九十三　　年　　　四　　　月　　 十五 　　日
                        臺灣高等法院刑事第十二庭
                            審判長法  官   劉  景  星
                                  法  官   陳  志  洋
                                  法  官   陳  博  志
右正本證明與原本無異。
如不服本判決，應於收受送達後十日內向本院提出上訴書狀，其未敘述上訴之理由者
並得於提起上訴後十日內向本院補提理由書（均須按他造當事人之人數附繕本）。
                                  書記官   陳  嘉  文
中　　　華　　　民　　　國　　九十三　　年　　　四　　　月　　 十六 　　日
附錄：本案論罪科刑法條全文
貪污治罪條例第四條：
有下列行為之一者，處無期徒刑或十年以上有期徒刑，得併科新台幣一億元以下罰金
：
一  竊取或侵占公用或公有器材、財物者。
二  藉勢或藉端勒索、勒徵、強占或強募財物者。
三  建築或經辦公用工程或購辦公用器材、物品，浮報價額、數量、收取回扣或有其
    他舞幣情事者。
四  以公用運輸工具裝運違禁物品或漏稅物品者。
五  對於違背職務之行為，要求、期約或收受賄賂或其他不正利益者。
前項第一款至第四款之未遂犯罰之。
貪污治罪條例第六條：
有下列行為之一者，處五年以上有期徒刑，得併科新台幣三千萬元以下罰金：
一  意圖得利，抑留不發職務上應發之財物者。
二  募集款項或徵用土地、財物，從中舞弊者。
三  竊取或侵占職務上持有之非公用私有器材、財物者。
四  對於主管或監督之事務，直接或間接圖私人不法之利益者。
五  對於非主管或監督之事務，利用職權機會或身分圖私人不法之利益者。
前項之未遂犯罪之。
貪污治罪條例第十一條：
對於第二條人員，關於違背職務之行為，行求、期約或交付賄賂或其他不正利益者，
處一年以上七年以下有期徒刑，得併科新台幣三百萬元以下罰金。
不具第二條人員之身分而犯前項之罪者，亦同。
犯前二項之罪而自首者，免除其刑；在偵查或審判中自白者，減輕或免除其刑。
刑法第百十條：
偽造、變造私文書，足以生損害於公眾或他人者，處五年以下有期徒刑。
附表一：八十六年度專修班部分（金額之單位為新台幣）：
┌─┬───┬───┬─────┬────────┬─────┬────┐
│  │行賄者│      │          │  受賄共犯      │應（連帶) │        │
│編│      │行賄共│宙○○收受┼───┬────┤沒收、追繳│備   註 │
│號│姓  名│犯姓名│賄款之金額│姓  名│分得賄款│之金額    │        │
│  │      │      │          │      │之金額　│          │        │
├─┼───┼───┼─────┼───┼────┼─────┼────┤
│一│子○○│      │六十萬元  │      │        │六十萬元  │        │
│  │      │      │          │      │        │          │        │
├─┼───┼───┼─────┼───┼────┼─────┼────┤
│二│午○○│      │三十萬元  │      │        │三十萬元  │        │
│  │      │      │          │      │        │          │        │
├─┼───┼───┼─────┼───┼────┼─────┼────┤
│三│丙○○│      │三十萬元  │      │        │三十萬元  │        │
│  │      │      │          │      │        │          │        │
└─┴───┴───┴─────┴───┴────┴─────┴────┘
（註：被告宙○○就附表一所示犯罪所得之財物為一百二十萬元。）
附表二：八十六年度二年技術系班部分（金額之單位為新台幣）：
┌─┬───┬───┬─────┬────────┬─────┬────┐
│  │行賄者│      │          │  受賄共犯      │應（連帶) │        │
│編│      │行賄共│宙○○收受┼───┬────┤沒收、追繳│備   註 │
│號│姓  名│犯姓名│賄款之金額│姓  名│分得賄款│之金額    │        │
│  │      │      │          │      │之金額　│          │        │
├─┼───┼───┼─────┼───┼────┼─────┼────┤
│一│Ｈ○○│Ｃ○○│Ｈ○○（連│      │        │Ｈ○○（連│        │
│  │      │（共同│同Ｆ○○部│      │        │同Ｆ○○部│        │
│  │      │正犯）│分）、蔡銘│      │        │分）、蔡銘│        │
│  │      │Ｔ○○│格、戊○○│      │        │格、戊○○│        │
│  │      │（幫助│、酉○○、│      │        │、酉○○、│        │
│  │      │犯）  │己○○、蔡│      │        │己○○、蔡│        │
├─┼───┼───┤俊銘，共收│      │        │俊銘部分共│        │
│二│Ｐ○○│Ｃ○○│受一百萬元│      │        │應沒收、追│        │
│  │      │      │          │      │        │繳一百萬元│        │
├─┼───┼───┤ 　       │      │        │　　　　　│        │
│三│戊○○│Ｃ○○│　　　　　│      │        │          │        │
│  │      │      │          │      │        │          │        │
├─┼───┼───┤          │      │        │          │        │
│四│酉○○│Ｃ○○│          │      │        │          │        │
│  │      │      │          │      │        │          │        │
├─┼───┼───┤ 　　     │      │        │          │        │
│五│己○○│Ｃ○○│          │      │        │          │        │
│  │      │      │          │      │        │          │        │
├─┼───┼───┤          │      │        │          │        │
│六│Ｏ○○│Ｃ○○│          │      │        │          │        │
│  │      │      │          │      │        │          │        │
├─┼───┼───┼─────┼───┼────┼─────┼────┤
│七│玄○○│　　  │五十萬元  │      │        │五十萬元　│        │
│  │      │      │          │      │        │          │        │
├─┼───┼───┼─────┼───┼────┼─────┼────┤
│八│但家齊│玄○○│五十萬元  │      │        │五十萬元  │        │
│  │      │      │          │      │        │          │        │
├─┼───┼───┼─────┼───┼────┼─────┼────┤
│九│壬○○│玄○○│五十萬元  │      │        │五十萬元  │        │
│  │      │      │          │      │        │          │        │
├─┼───┼───┼─────┼───┼────┼─────┼────┤
│十│乙○○│王俊傑│七十萬元  │　　　│        │七十萬元  │        │
│  │      │      │          │      │        │          │        │
├─┼───┼───┼─────┼───┼────┼─────┼────┤
│十一│Ｒ○○│      │八十萬元  │      │        │八十萬元  │        │
│  │      │      │          │      │        │          │        │
├─┼───┼───┼─────┼───┼────┼─────┼────┤
│十二│申○○│李三明│九十萬元  │      │        │九十萬元  │        │
│  │      │      │          │　　  │        │          │　　　　│
├─┼───┼───┼─────┼───┼────┼─────┼────┤
│十三│地○○│      │三十萬元  │      │        │三十萬元  │        │
│  │      │      │          │      │        │          │        │
├─┼───┼───┼─────┼───┼────┼─────┼────┤
│十四│Ｌ○○│      │三十萬元  │      │        │三十萬元  │        │
│  │      │      │          │      │        │          │        │
└─┴───┴───┴─────┴───┴────┴─────┴────┘
註：被告宙○○就附表二所示犯罪所得之財物為新臺幣五百五十萬元。
附表三之一：八十七年度二年技術系班（由Ｒ○○直接仲介）部分：
┌─┬───┬───┬─────┬────────┬─────┬────┐
│  │行賄者│      │          │  受賄共犯      │應（連帶) │        │
│編│      │行賄共│宙○○收受┼───┬────┤沒收、追繳│備   註 │
│號│姓  名│犯姓名│賄款之金額│姓  名│分得賄款│之金額    │        │
│  │      │      │          │      │之金額　│          │        │
├─┼───┼───┼─────┼───┼────┼─────┼────┤
│一│黃榮啟│      │一百二十萬│Ｒ○○│四十萬元│一百二十萬│        │
│  │      │      │元        │      │（宙○○│元        │        │
│  │      │      │          │      │收受後抽│          │        │
│  │      │      │          │      │出四十萬│          │        │
│  │      │      │          │      │元分予鄭│    　    │        │
│  │      │      │          │      │達麟）  │          │        │
├─┼───┼───┼─────┼───┼────┼─────┼────┤
│二│曾梓卿│      │一百二十萬│Ｒ○○│四十萬元│一百二十萬│        │
│  │      │      │元        │      │（宙○○│元        │        │
│  │      │      │          │      │收受後抽│          │        │
│  │      │      │          │      │出四十萬│          │        │
│  │      │      │          │      │元交予鄭│    　    │        │
│  │      │      │          │      │達麟）  │          │        │
├─┼───┼───┼─────┼───┼────┼─────┼────┤
│三│劉建邦│Ｍ○○│一百二十萬│Ｒ○○│四十萬元│一百二十萬│        │
│  │      │      │元        │　　　│（宙○○│元　　　  │        │
│  │      │      │          │　　　│收受後抽│　　　　  │        │
│  │      │      │          │　　　│出四十萬│　　　　  │        │
│  │      │      │          │　　　│元交予鄭│　　　    │        │
│  │      │      │          │　　　│達麟）　│          │        │
├─┼───┼───┼─────┼───┼────┼─────┼────┤
│四│陳國民│Ｍ○○│八十萬元  │Ｒ○○│無　　　│八十萬元  │        │
│  │      │　　  │          │（由劉│　　　　│　　　　  │        │
│  │      │　　  │          │家銘交│　　　　│　　　　  │        │
│  │      │　    │          │付八十│　　　  │　　　　  │        │
│  │      │      │          │萬元，│        │　　　　  │        │
│  │      │      │          │再由鄭│        │　　　　  │        │
│  │      │      │          │達麟全│        │　　　　  │        │
│  │      │      │          │數轉交│        │　　　　  │        │
│  │      │      │          │宙○○│        │　　　　  │        │
│  │      │      │          │）    │        │　　　　  │        │
├─┼───┼───┼─────┼───┼────┼─────┼────┤
│五│陳游介│　　  │一百二十萬│Ｒ○○│四十萬元│一百二十萬│        │
│  │      │　　  │元        │      │（宙○○│元　　　  │        │
│  │      │　　　│          │      │收受後抽│　　　　  │        │
│  │      │      │          │      │出四十萬│　　　　  │        │
│  │      │      │          │      │元交予鄭│　　      │        │
│  │      │      │          │      │達麟）  │          │        │
├─┼───┼───┼─────┼───┼────┼─────┼────┤
│六│吳順正│　　  │一百二十萬│Ｒ○○│四十萬元│一百二十萬│        │
│  │      │　　  │元        │      │（宙○○│元　　　  │        │
│  │      │　　  │          │      │收受後抽│　　　　  │        │
│  │      │      │          │      │出四十萬│　　　　  │        │
│  │      │      │          │      │元交予鄭│　　　    │        │
│  │      │      │          │      │達麟）  │          │        │
├─┼───┼───┼─────┼───┼────┼─────┼────┤
│七│劉勝祥│      │一百二十萬│Ｒ○○│四十萬元│一百二十萬│        │
│  │      │      │元        │      │（宙○○│元        │        │
│  │      │      │          │      │收受後抽│          │        │
│  │      │      │          │      │出四十萬│          │        │
│  │      │      │          │      │元交予鄭│          │        │
│  │      │      │          │      │達麟）  │          │        │
├─┼───┼───┼─────┼───┼────┼─────┼────┤
│八│陳和敬│      │一百二十萬│Ｒ○○│四十萬元│一百二十萬│        │
│  │      │      │元        │      │（宙○○│元        │        │
│  │      │      │          │      │收受後抽│          │        │
│  │      │      │          │      │出四十萬│          │        │
│  │      │      │          │      │元交予鄭│          │        │
│  │      │      │          │      │達麟）  │          │        │
├─┼───┼───┼─────┼───┼────┼─────┼────┤
│九│白栖伯│      │一百二十萬│Ｒ○○│四十萬元│一百二十萬│為其子白│
│  │曾日紅│      │元        │      │（宙○○│元        │喬寧行賄│
│  │      │      │          │      │收受後抽│          │（為白喬│
│  │      │      │          │      │出四十萬│          │維部分另│
│  │      │      │          │      │元交予鄭│          │詳附表四│
│  │      │      │          │      │達麟）  │          │編號(二)所│
│  │      │      │          │      │        │          │述      │
├─┼───┼───┼─────┼───┼────┼─────┼────┤
│十│陳世賢│      │八十萬元  │Ｒ○○│無　　　│八十萬元  │　　　　│
│  │      │      │          │      │　　　　│　　　　  │　　　　│
├─┼───┼───┼─────┼───┼────┼─────┼────┤
│十│林榮祥│　　　│八十萬元  │Ｒ○○│無　　　│已退款，毋│　因有同│
│一│      │　　　│　　　　　│      │　　　　│庸沒收、追│名同姓報│
│  │      │    　│　　　　　│      │　　　　│繳　      │考，事後│
│  │      │    　│　　　　　│      │　　　　│　        │已退款　│
├─┼───┼───┼─────┼───┼────┼─────┼────┤
│十│李文忠│李三和│八十萬元  │Ｒ○○│無　　　│八十萬元  │      　│
│二│      │李三明│　　　　　│      │　　　　│　　　　　│      　│
│  │      │    　│　　　　　│      │　　　　│　　　　　│      　│
└─┴───┴───┴─────┴───┴────┴─────┴────┘
註一：被告宙○○受賄犯罪所得之財物為一千二百八十萬元，犯罪後已退還其中八十
　　　萬元，故應沒收、追償之金額為一千二百萬元。
註二：因共同正犯對犯罪之全部事實均應負責，是以賄款之沒收追繳，亦應由共犯連
      帶負責（最高法院七十六年度台上字第二九二○號判決意旨參照）。
附表三之二：八十七年度二年技術系班（經Ｂ○○、Ｈ○○、乙○○三人轉請Ｒ○○
　　　　　　引介）部分：
┌─┬───┬───┬─────┬────────┬─────┬────┐
│  │行賄者│      │          │  受賄共犯      │應（連帶) │        │
│編│      │行賄共│宙○○收受┼───┬────┤沒收、追繳│備   註 │
│號│姓  名│犯姓名│賄款之金額│姓  名│分得賄款│之金額    │        │
│  │      │      │          │      │之金額　│          │        │
├─┼───┼───┼─────┼───┼────┼─────┼────┤
│一│巳○○│Ｂ○○│八十萬元  │Ｒ○○│宙○○就│八十萬元　│　　　　│
│　│      │　　　│          │　　　│Ｒ○○所│          │　　　　│
│  │      │      │          │　　　│轉交本附│          │　　　　│
│  │      │      │          │　　　│表之款項│          │　　　　│
│  │      │      │          │　　　│中取出一│          │　　　　│
│  │      │      │          │　　　│百三十五│          │　　　　│
│  │      │      │          │　　　│萬元給鄭│          │　　　　│
│  │      │      │          │　　　│達麟　　│          │　　　　│
│  │      │      │          │　　　│　　　　│          │　　　　│
├─┼───┼───┼─────┼───┼────┼─────┼────┤
│二│寅○○│Ｂ○○│八十萬元  │Ｒ○○│同右　　│八十萬元  │　　　　│
│  │      │      │          │　　　│　　　　│          │　　　　│
├─┼───┼───┼─────┼───┼────┼─────┼────┤
│三│Ｇ○○│Ｂ○○│八十萬元  │Ｒ○○│同右    │八十萬元  │　　　　│
│　│      │　　　│          │　　　│        │          │　　　　│
├─┼───┼───┼─────┼───┼────┼─────┼────┤
│四│Ｉ○○│Ｂ○○│八十萬元  │Ｒ○○│同右    │八十萬元  │　　　　│
│　│（更名│　　　│          │　　　│        │          │　　　　│
│  │前為黃│      │          │　　　│        │          │　　　　│
│  │永文）│      │          │　　　│        │          │　　　　│
│  │      │      │          │　　　│        │          │　　　　│
├─┼───┼───┼─────┼───┼────┼─────┼────┤
│五│庚○○│Ｂ○○│八十萬元  │Ｒ○○│同右    │八十萬元　│　　　　│
│　│      │　　　│          │　　　│        │          │　　　　│
├─┼───┼───┼─────┼───┼────┼─────┼────┤
│六│Ｊ○○│Ｂ○○│八十萬元  │Ｒ○○│同右    │八十萬元  │　　　　│
│　│      │　　　│          │　　　│        │          │　　　　│
├─┼───┼───┼─────┼───┼────┼─────┼────┤
│七│丁○○│Ｂ○○│八十萬元  │Ｒ○○│同右    │八十萬元  │　　　　│
│　│      │　　　│          │　　　│        │          │　　　　│
├─┼───┼───┼─────┼───┼────┼─────┼────┤
│八│徐銘鴻│Ｈ○○│八十萬元  │Ｒ○○│同右    │八十萬元  │　　　　│
│　│      │Ｂ○○│          │　　　│        │          │　　　　│
│　│      │　　　│          │　　　│        │          │　　　　│
├─┼───┼───┼─────┼───┼────┼─────┼────┤
│九│魏志原│Ｈ○○│八十萬元  │Ｒ○○│同右    │八十萬元  │　　　　│
│　│      │Ｂ○○│          │　　　│        │          │　　　　│
│　│      │　　　│          │　　　│        │          │　　　　│
├─┼───┼───┼─────┼───┼────┼─────┼────┤
│十│賴文良│Ｈ○○│八十萬元  │Ｒ○○│同右    │八十萬元  │　　　　│
│　│      │Ｂ○○│          │　　　│        │          │　　　　│
│　│      │　　　│          │　　　│        │          │　　　　│
├─┼───┼───┼─────┼───┼────┼─────┼────┤
│十│蔡博元│Ｈ○○│八十萬元  │Ｒ○○│同右    │八十萬元  │　　　　│
│一│      │Ｂ○○│          │　　　│        │          │　　　　│
│　│      │　　　│          │　　　│        │          │　　　　│
├─┼───┼───┼─────┼───┼────┼─────┼────┤
│十│彭志豪│Ｈ○○│八十萬元  │Ｒ○○│同右    │八十萬元  │        │
│二│      │Ｂ○○│          │　　　│        │          │        │
│　│      │　　　│          │　　　│        │          │　　　　│
├─┼───┼───┼─────┼───┼────┼─────┼────┤
│十│李志恆│Ｈ○○│八十萬元  │Ｒ○○│同右    │八十萬元  │　　　　│
│三│      │Ｂ○○│          │　　　│        │          │　　　　│
│  │      │　　　│          │　　　│        │          │　　　　│
├─┼───┼───┼─────┼───┼────┼─────┼────┤
│十│陳志賢│丑○○│一百萬元　│Ｒ○○│同右　　│一百萬元　│　　　　│
│四│      │乙○○│          │　　　│　　　　│          │　　　　│
│  │      │　　　│          │　　　│        │          │　　　　│
├─┼───┼───┼─────┼───┼────┼─────┼────┤
│十│丑○○│乙○○│一百萬元　│Ｒ○○│同右　　│一百萬元　│　　　　│
│五│      │　　　│          │　　　│　　　　│          │　　　　│
│  │      │      │          │      │        │          │　      │
├─┼───┼───┼─────┼───┼────┼─────┼────┤
│十│未○○│乙○○│一百萬元　│Ｒ○○│同右　　│一百萬元　│　　　　│
│六│      │　　　│          │　　　│　　　　│          │　　　　│
│  │      │      │          │      │        │          │　      │
├─┼───┼───┼─────┼───┼────┼─────┼────┤
│十│宇○○│乙○○│一百萬元　│Ｒ○○│同右　　│一百萬元　│　　　　│
│七│      │　　　│          │　　　│　　　　│          │　　　　│
│  │      │      │          │      │        │          │　      │
├─┼───┼───┼─────┼───┼────┼─────┼────┤
│十│Ｕ○○│乙○○│一百萬元　│Ｒ○○│同右　　│一百萬元　│　　　　│
│八│      │　　　│          │　　　│　　　　│          │　　　　│
│  │      │      │          │      │        │          │　      │
└─┴───┴───┴─────┴───┴────┴─────┴────┘
註一：被告宙○○受賄犯罪所得之財物為一千五百四十萬元。
註二：因共同正犯對犯罪之全部事實均應負責，是以賄款之沒收追繳，亦應由共犯連
      帶負責（最高法院七十六年度台上字第二九二○號判決意旨參照）。
附表三之三：八十七年度二年技術系班（由王俊傑、玄○○直街仲介，暨宙○○自行
　　　　　　收取）部分：
┌─┬───┬───┬─────┬────────┬─────┬────┐
│  │行賄者│      │          │  受賄共犯      │應（連帶) │        │
│編│      │行賄共│宙○○收受┼───┬────┤沒收、追繳│備   註 │
│號│姓  名│犯姓名│賄款之金額│姓  名│分得賄款│之金額    │        │
│  │      │      │          │      │之金額　│          │        │
├─┼───┼───┼─────┼───┼────┼─────┼────┤
│一│黃瑞煌│王俊傑│五十萬元　│　　　│　　　　│已退款，毋│因黃瑞煌│
│　│      │      │　　　　　│　　　│　　　　│庸沒收、追│資格不符│
│  │      │      │　　　　　│　　　│　　　　│繳　　　　│無法應試│
│  │      │      │　　　　　│　　　│　　　　│　　　　　│，宙○○│
│  │      │      │　　　　　│　　　│　　　　│　　　　　│嗣後已退│
│  │      │      │　　　　　│　　　│　　　　│　　　　　│還五十萬│
│  │      │      │　　　　　│　　  │　　　　│　　　　　│元　　　│
│  │      │      │　　　　　│      │　　　　│　　　　　│　　　　│
├─┼───┼───┼─────┼───┼────┼─────┼────┤
│二│胡崇銘│黃瑞煌│八十萬元　│　　　│　　　　│八十萬元　│　　　　│
│　│      │王俊傑│          │      │　　　　│          │　　    │
│  │      │      │          │      │　　　　│          │        │
├─┼───┼───┼─────┼───┼────┼─────┼────┤
│三│張  榕│王俊傑│八十萬元　│　　　│　　　　│八十萬元　│　　　　│
│　│      │　　　│          │      │　　　　│          │　　    │
├─┼───┼───┼─────┼───┼────┼─────┼────┤
│四│游宗照│玄○○│八十萬元  │　　　│        │八十萬元  │　　　　│
│　│      │      │          │　　　│        │          │　　　　│
├─┼───┼───┼─────┼───┼────┼─────┼────┤
│五│郭文吉│      │七十萬元  │      │        │七十萬元  │　　　　│
│　│      │      │          │      │        │          │　　　　│
├─┼───┼───┼─────┼───┼────┼─────┼────┤
│六│田祚榮│      │八十萬元  │      │        │八十萬元  │　　　　│
│　│      │      │          │      │        │          │　　　　│
├─┼───┼───┼─────┼───┼────┼─────┼────┤
│七│張朝淳│      │八十萬元  │      │　　　　│八十萬元  │　　　　│
│　│      │      │          │      │　　　　│          │　　　　│
├─┼───┼───┼─────┼───┼────┼─────┼────┤
│八│張耿偉│張耿榮│三十五萬元│　　　│　　　　│三十五萬元│　　　　│
│　│      │      │          │　　　│　　　　│          │　　　　│
├─┼───┼───┼─────┼───┼────┼─────┼────┤
│九│蔡靜媺│張耿榮│三十五萬元│　　　│　　　  │三十五萬元│　　　  │
│　│      │      │          │　　　│        │          │        │
├─┼───┼───┼─────┼───┼────┼─────┼────┤
│十│Ｅ○○│      │八十萬元  │      │　　　　│八十萬元  │　　　　│
│  │      │      │          │      │        │          │　      │
└─┴───┴───┴─────┴───┴────┴─────┴────┘
註：被告宙○○受賄犯罪所得之財物為六百七十萬元，犯罪後已退還其中五十萬元，
    故應沒收、追償之金額為六百二十萬元。
附表四：八十七年度大學部之部分（金額之單位為新台幣）：
┌─┬───┬───┬─────┬────────┬─────┬────┐
│  │行賄者│      │          │  受賄共犯      │應（連帶) │        │
│編│      │行賄共│宙○○收受┼───┬────┤沒收、追繳│備   註 │
│號│姓  名│犯姓名│賄款之金額│姓  名│分得賄款│之金額    │        │
│  │      │      │          │      │之金額　│          │        │
├─┼───┼───┼─────┼───┼────┼─────┼────┤
│一│陳志弘│　　　│一百二十萬│Ｒ○○│四十萬元│一百二十萬│        │
│  │      │      │元        │      │（宙○○│元        │        │
│  │      │      │          │      │收受後抽│          │        │
│  │      │      │          │      │出四十萬│          │        │
│  │      │      │          │      │元交予鄭│          │        │
│  │      │      │          │      │達麟）  │          │        │
├─┼───┼───┼─────┼───┼────┼─────┼────┤
│二│白栖伯│      │一百二十萬│Ｒ○○│四十萬元│一百二十萬│為其子白│
│  │曾日紅│      │元        │      │（宙○○│元        │喬維行賄│
│  │      │      │          │      │收受後抽│          │        │
│  │      │      │          │      │出四十萬│          │        │
│  │      │      │          │      │元交予鄭│          │        │
│  │      │      │          │      │達麟）  │          │        │
│  │      │      │          │      │        │          │        │
└─┴───┴───┴─────┴───┴────┴─────┴────┘
註：被告宙○○就此部分犯罪所得之財物為新臺幣二百四十萬元（含Ｒ○○所賺取之
    差價八十萬元在內）。
附表五：各被告犯罪所得財物，應予連帶追繳沒收，如全部或一部無追繳，應以其財
產抵償之部分：
┌──┬────┬───────────────────────────┐
│編號│考試名稱│        被告姓名與金額（單位為新台幣，下同）          │
├──┼────┼───────────────────────────┤
│ 一 │八十六年│                                                      │
│    │度專修班│宙○○　一百二十萬元（如附表一所示應沒收、追繳總額款）│
│    │考試    │                                                      │
├──┼────┼───────────────────────────┤
│ 二 │八十六年│宙○○─五百五十萬元（如附表二所示應沒收、追繳總額款）│
│    │度二技班│                        　　　　　　                  │
│    │考試    │                                                      │
├──┼────┼───────────────────────────┤
│　  │八十七年│宙○○：(一)一千二百萬元。 　　　　　　　　　　　　　　 │
│ 三 │度二技班│        (二)一千五百四十萬元 　　　　　　　　　　　　 　│
│    │考試    │        (三)六百二十萬元。                        　　　│
│    │　　    │        （如附表三所示應沒收、追繳總額款）      　　　│
├──┼────┼───────────────────────────┤
│ 四 │八十七年│                                                      │
│    │度大學部│宙○○二百四十萬元（如附表四所示應沒收、追繳總額款）  │
│    │考試    │                                                      │
└──┴────┴───────────────────────────┘
註一：被告宙○○應沒收、追償犯罪所得之財物總額：四千二百七十萬元。
註二：因共同正犯對犯罪之全部事實均應負責，是以賄款之沒收追繳，亦應由共犯連
      帶負責（最高法院七十六年度台上字第二九二○號判決意旨參照）。
